臺灣臺北地方法院刑事判決             99年度金重訴字第9號
                                     99年度金重易字第5號
                                     99年度金訴字第32號
                                     99年度易字第2633號
                                     99年度易字第3624號
公  訴  人  臺灣臺北地方法院檢察署檢察官
被      告  楊景雲
            陳亮
上2 人共同
選任辯護人  陳德律師
            林于椿律師
被      告  楊仁嵩
                    （現另案在法務部矯正署桃園監獄執行）
選任辯護人  方南山律師
            孫銘豫律師
被      告  劉智明
選任辯護人  王榮容律師
            李岳霖律師
被      告  林威辰
            鄭麗紅
上2 人共同
選任辯護人  陳德律師
            林于椿律師
被      告  曾玟寧
選任辯護人  王上律師
被      告  丁劉淑賢
選任辯護人  陳德律師
            林于椿律師
被      告  王臺鳳
選任辯護人  王榮容律師
            許巍騰律師
            李岳霖律師
被      告  石中瑾
指定辯護人  本院公設辯護人沈芳萍
被      告  胡建明
選任辯護人  陳德律師
            林于椿律師
被      告  黃彩菊
選任辯護人  張旭業律師
            楊珮君律師
            葉忠雄律師
被      告  蔡銘洪
            黃名薽
            孫台芳
上3 人共同
選任辯護人  陳德律師
            林于椿律師
被      告  文智和
選任辯護人  陳韋霖律師
被      告  李采蓉
            李麗玉
上2 人共同
選任辯護人  陳德律師
            林于椿律師
被      告  劉汪真玉
選任辯護人  陳韋霖律師
被      告  佘瑞瓊
選任辯護人  黃炳飛律師
被      告  林瑞珠
選任辯護人  游勝韃律師
被      告  金業勤
選任辯護人  陳韋霖律師
被      告  段玉萍
選任辯護人  陳德律師
            林于椿律師
被      告  洪麗香
            韋德華
                    之1
            倪素貞
上3 人共同
選任辯護人  宋皇佑律師
被      告  倪椿璉
            翁晉昇
上2 人共同
選任辯護人  劉彥良律師
被      告  張辰鐘
            陳純
上2 人共同
選任辯護人  陳德律師
            林于椿律師
被      告  許更生
選任辯護人  宋皇佑律師
被      告  許美惠
選任辯護人  陳德律師
            林于椿律師
被      告  彭如君
                    樓
選任辯護人  孫銘豫律師
            方南山律師
被      告  黃明松
選任辯護人  陳德律師
            林于椿律師
被      告  黃銀雪
            葉鳳嬌
上2 人共同
選任辯護人  張漢榮律師
被      告  趙素月
選任辯護人  郭令立律師
            陳明暉律師
被      告  蔡雪姬
選任辯護人  張漢榮律師
被      告  鄭德宏
            賴永富
上2 人共同
選任辯護人  郭令立律師
            陳明暉律師
            林于椿律師
被      告  賴美甄
選任辯護人  張漢榮律師
被      告  戴美娜
選任辯護人  郭令立律師
            陳明暉律師
            林于椿律師
被      告  高淨筠
選任辯護人  宋皇佑律師
被      告  賴碧蓮
            陳裕仁
上2 人共同
選任辯護人  陳君沛律師
被      告  吳月嬌
選任辯護人  宋皇佑律師
被      告  董致儉
選任辯護人  陳君沛律師
被      告  葉秀涼
選任辯護人  黃雅婷律師
            鄭凱鴻律師
被      告  蕭在昆
選任辯護人  宋皇佑律師
上列被告等因違反銀行法等案件，經檢察官提起公訴（98年度偵
字第2800號、第10012 號、第13437 號、第13786 號，99年度偵
字第1536號），復經追加起訴（99年度蒞追字第14號；99年度偵
字第4176號；99年度蒞追字第24號；99年度偵字第25590 號），
暨移送併辦（臺灣臺中地方法院檢察署98年度偵字第18119 號，
99年度偵字第6988號；臺灣臺北地方法院檢察署99年度偵字第
6173號；臺灣高雄地方法院檢察署99年度偵字第12274 號；臺灣
臺北地方法院檢察署99年度偵字第25590 號；臺灣屏東地方法院
檢察署99年度偵字第10067 號），本院判決如下：
    主  文
楊景雲共同犯銀行法第一百二十五條第一項後段之非法經營收受
存款業務罪，處有期徒刑拾貳年；又共同犯公司法第九條第一項
前段之未繳納股款罪，處有期徒刑肆月。應執行有期徒刑拾貳年
貳月。
陳亮共同犯銀行法第一百二十五條第一項後段之非法經營收受
存款業務罪，處有期徒刑拾壹年拾月；又共同犯公司法第九條第
一項前段之未繳納股款罪，處有期徒刑肆月。應執行有期徒刑拾
貳年。
楊仁嵩共同犯銀行法第一百二十五條第一項後段之非法經營收受
存款業務罪，處有期徒刑拾年；又共同犯公司法第九條第一項前
段之未繳納股款罪，處有期徒刑肆月。應執行有期徒刑拾年貳月
。
劉智明幫助犯銀行法第一百二十五條第一項前段之非法經營收受
存款業務罪，處有期徒刑壹年捌月。緩刑參年，並應於本案劉智
明部分判決確定後陸個月內，向國庫支付新臺幣拾萬元。
林威辰共同犯銀行法第一百二十五條第一項後段之非法經營收受
存款業務罪，處有期徒刑玖年拾月。
鄭麗紅共同犯銀行法第一百二十五條第一項後段之非法經營收受
存款業務罪，處有期徒刑捌年拾月。
曾玟寧共同犯銀行法第一百二十五條第一項前段之非法經營收受
存款業務罪，處有期徒刑參年捌月。
丁劉淑賢共同犯銀行法第一百二十五條第一項前段之非法經營收
受存款業務罪，處有期徒刑壹年柒月。緩刑參年。
王臺鳳共同犯銀行法第一百二十五條第一項前段之非法經營收受
存款業務罪，處有期徒刑陸年。
石中瑾共同犯銀行法第一百二十五條第一項前段之非法經營收受
存款業務罪，處有期徒刑參年捌月。
胡建明共同犯銀行法第一百二十五條第一項前段之非法經營收受
存款業務罪，處有期徒刑參年拾壹月。
黃彩菊共同犯銀行法第一百二十五條第一項前段之非法經營收受
存款業務罪，處有期徒刑參年貳月。
蔡銘洪共同犯銀行法第一百二十五條第一項前段之非法經營收受
存款業務罪，處有期徒刑參年肆月。
黃名薽共同犯銀行法第一百二十五條第一項前段之非法經營收受
存款業務罪，處有期徒刑參年拾月。
孫台芳共同犯銀行法第一百二十五條第一項前段之非法經營收受
存款業務罪，處有期徒刑肆年。
文智和共同犯銀行法第一百二十五條第一項前段之非法經營收受
存款業務罪，處有期徒刑參年捌月。
李采蓉共同犯銀行法第一百二十五條第一項前段之非法經營收受
存款業務罪，處有期徒刑壹年拾月。緩刑肆年，並應於本案李采
蓉部分判決確定後陸個月內，向國庫支付新臺幣拾伍萬元。
李麗玉共同犯銀行法第一百二十五條第一項前段之非法經營收受
存款業務罪，處有期徒刑參年肆月。
劉汪真玉共同犯銀行法第一百二十五條第一項前段之非法經營收
受存款業務罪，處有期徒刑壹年捌月。緩刑參年，並應於本案劉
汪真玉部分判決確定後陸個月內，向國庫支付新臺幣拾萬元。
佘瑞瓊共同犯銀行法第一百二十五條第一項前段之非法經營收受
存款業務罪，處有期徒刑貳年陸月。
林瑞珠共同犯銀行法第一百二十五條第一項前段之非法經營收受
存款業務罪，處有期徒刑壹年捌月。緩刑參年，並應於本案林瑞
珠部分判決確定後陸個月內，向國庫支付新臺幣拾萬元。
金業勤共同犯銀行法第一百二十五條第一項前段之非法經營收受
存款業務罪，處有期徒刑伍年。
洪麗香共同犯銀行法第一百二十五條第一項前段之非法經營收受
存款業務罪，處有期徒刑參年捌月。
韋德華共同犯銀行法第一百二十五條第一項前段之非法經營收受
存款業務罪，處有期徒刑肆年。
倪素貞共同犯銀行法第一百二十五條第一項後段之非法經營收受
存款業務罪，處有期徒刑捌年。
倪椿璉共同犯銀行法第一百二十五條第一項前段之非法經營收受
存款業務罪，處有期徒刑壹年拾月。緩刑肆年，並應於本案倪椿
璉部分判決確定後陸個月內，向國庫支付新臺幣拾伍萬元。
翁晉昇共同犯銀行法第一百二十五條第一項前段之非法經營收受
存款業務罪，處有期徒刑參年捌月。
張辰鐘共同犯銀行法第一百二十五條第一項後段之非法經營收受
存款業務罪，處有期徒刑柒年肆月。
陳純共同犯銀行法第一百二十五條第一項前段之非法經營收受存
款業務罪，處有期徒刑壹年拾月。緩刑肆年，並應於本案陳純部
分判決確定後陸個月內，向國庫支付新臺幣拾伍萬元。
許更生共同犯銀行法第一百二十五條第一項前段之非法經營收受
存款業務罪，處有期徒刑參年捌月。
許美惠共同犯銀行法第一百二十五條第一項前段之非法經營收受
存款業務罪，處有期徒刑參年捌月。
彭如君共同犯銀行法第一百二十五條第一項前段之非法經營收受
存款業務罪，處有期徒刑肆年陸月。
黃明松共同犯銀行法第一百二十五條第一項前段之非法經營收受
存款業務罪，處有期徒刑參年肆月。
黃銀雪共同犯銀行法第一百二十五條第一項前段之非法經營收受
存款業務罪，處有期徒刑參年陸月。
趙素月幫助犯銀行法第一百二十五條第一項後段之非法經營收受
存款業務罪，處有期徒刑參年拾月。
蔡雪姬共同犯銀行法第一百二十五條第一項前段之非法經營收受
存款業務罪，處有期徒刑貳年。緩刑伍年，並應於本案蔡雪姬部
分判決確定後陸個月內，向國庫支付新臺幣貳拾萬元。
鄭德宏共同犯銀行法第一百二十五條第一項前段之非法經營收受
存款業務罪，處有期徒刑參年拾月。
賴永富共同犯銀行法第一百二十五條第一項前段之非法經營收受
存款業務罪，處有期徒刑參年拾壹月。
賴美甄共同犯銀行法第一百二十五條第一項前段之非法經營收受
存款業務罪，處有期徒刑貳年。緩刑伍年，並應於本案賴美甄部
分判決確定後陸個月內，向國庫支付新臺幣貳拾萬元。
戴美娜共同犯銀行法第一百二十五條第一項後段之非法經營收受
存款業務罪，處有期徒刑捌年陸月。
高淨筠共同犯銀行法第一百二十五條第一項前段之非法經營收受
存款業務罪，處有期徒刑貳年陸月。
賴碧蓮共同犯銀行法第一百二十五條第一項前段之非法經營收受
存款業務罪，處有期徒刑貳年。緩刑伍年，並應於本案賴碧蓮部
分判決確定後陸個月內，向國庫支付新臺幣貳拾萬元。
陳裕仁共同犯銀行法第一百二十五條第一項前段之非法經營收受
存款業務罪，處有期徒刑壹年捌月。緩刑參年，並應於本案陳裕
仁部分判決確定後陸個月內，向國庫支付新臺幣拾萬元。
吳月嬌共同犯銀行法第一百二十五條第一項前段之非法經營收受
存款業務罪，處有期徒刑參年捌月。
董致儉共同犯銀行法第一百二十五條第一項前段之非法經營收受
存款業務罪，處有期徒刑貳年肆月。
葉秀涼共同犯銀行法第一百二十五條第一項前段之非法經營收受
存款業務罪，處有期徒刑參年拾月。
段玉萍、葉鳳嬌無罪。
如附表壹所示之追加起訴，公訴不受理。
    事  實
壹、（楊景雲等人共同違反銀行法部分）
    謝忠奇、游麗珠（此2 人待緝獲後另行審結）、陳亮、楊
    仁嵩、黃彩菊、倪素貞、許美惠、彭如君、戴美娜，前於民
    國93至95年間即因以佑寧生物科技股份有限公司（下稱佑寧
    公司）等公司名義行銷「佑寧會員」等投資單位之違反銀行
    法非法經營收受存款業務案件（以下或逕稱「佑寧公司案件
    」），經臺灣嘉義地方法院於民國97年3 月28日以95年度重
    訴字第7 號判處有期徒刑，並經臺灣高等法院臺南分院於99
    年4 月21日以97年度金上重訴字第695 號判決、最高法院於
    100 年3 月10日以100 年度台上字第1137號判決駁回上訴在
    案（其中謝忠奇部分經最高法院判決發回更審，其等經判刑
    情形，詳如附表貳之一所示）。而於佑寧公司案件於94年12
    月14日經查獲後，於95年2 月間起，又由謝忠奇授意，由楊
    景雲擔任佳麗芙實業有限公司（設臺北市○○區○○路155
    巷1 號4 樓之1 ，下稱佳麗芙公司）負責人；復以陳亮、
    楊景雲之名義擔任藍金科技實業股份有限公司（原名大鼎生
    物科技股份有限公司，設臺北縣三重市○○路○ 段274 巷13
    號，下稱藍金公司）前後任負責人；陳亮、林威辰分別擔
    任開立生物科技股份有限公司（設臺北市中山區○○○路○
    段278 號8 樓，下稱開立公司）之前後任負責人；鄭麗紅則
    擔任開立公司監察人；陳亮擔任開拓生物科技股份有限公
    司（設臺北市中山區○○○路○ 段259 號11樓，下稱開拓公
    司）負責人（上揭各公司之存續期間及登記事項等，詳見附
    表貳之二、貳之三）；另由楊仁嵩擔任仁橋有限公司（設臺
    南市○區○○路3 段159 號6 樓之1 ，下稱仁橋公司，以下
    就上揭各公司或逕合稱「集團」）之負責人，並以臺北市○
    ○○路○ 段6 號8 樓、臺北市○○○路215 號11樓、臺北市
    ○○路108 號等處為實際辦公處所。謝忠奇、游麗珠、楊景
    雲、陳亮、楊仁嵩、林威辰、鄭麗紅、曾玟寧、丁劉淑賢
    、王臺鳳、石中瑾、胡建明、黃彩菊、蔡銘洪、黃名薽（原
    名黃卉婕）、孫台芳、文智和、李采蓉、李麗玉、劉汪真玉
    、佘瑞瓊、林瑞珠、金業勤、洪麗香、韋德華、倪素貞、倪
    椿璉、翁晉昇、張辰鐘、陳純、許更生、許美惠、彭如君、
    黃明松、黃銀雪、蔡雪姬、鄭德宏、賴永富、賴美甄、戴美
    娜、高淨筠、賴碧蓮、陳裕仁、吳月嬌、董致儉、葉秀涼，
    與楊宗誫、廖湘卉、張錦珠、葉美娥、林維政、李淑娟、呂
    秀專、林高慧、張馨文、蕭在昆、劉戌蒼、葉如蓮、周家茵
    、張素昭、陳柏翰、陳玉足、賴瀧瀅（下稱楊宗誫等17人，
    其等皆未據起訴），其等均明知謝忠奇所組織之上揭集團以
    及佳麗芙、藍金、開立、開拓等公司皆非銀行，亦未經主管
    機關許可經營銀行業務，不得以借款、收受投資、使加入為
    股東或其他名義，向多數人或不特定之人收受款項或吸收資
    金，而約定或給付與本金顯不相當之紅利、利息、股息或其
    他報酬，竟自95年2 月間起至97年9 月間止，共同基於違反
    銀行法規定之單一集合犯意聯絡（楊景雲等人有犯意聯絡、
    行為分擔之期間，詳如附表貳之四所示），共同為下列行為
    ：
一、由謝忠奇以「謝志堅」、「謝執董」之名義，擔任上揭集團
    及各公司之實際負責人，並統籌集團之整理營運事宜；游麗
    珠則為「教育長」，除為各業務人員上課外，並負責掌管公
    司財務事項；楊景雲、陳亮、楊仁嵩、林威辰則共同參與
    會員招募、資金收受、本利發放，以及資金調度等財務事宜
    ；鄭麗紅、王臺鳳、文智和、倪素貞、張辰鐘、戴美娜，則
    分別為該集團「臺中山燁營業處」、「臺北登凰營業處」、
    「臺北松江營業處」、「乾媽組織營業處」、「板橋漢生營
    業處」、「高雄二聖營業處」之負責人，至於曾玟寧、丁劉
    淑賢、石中瑾、胡建明、黃彩菊、蔡銘洪、黃名薽、孫台芳
    、李采蓉、李麗玉、劉汪真玉、佘瑞瓊、林瑞珠、金業勤、
    洪麗香、韋德華、倪椿璉、翁晉昇、陳純、許更生、許美惠
    、彭如君、黃明松、黃銀雪、蔡雪姬、鄭德宏、賴永富、賴
    美甄、高淨筠、賴碧蓮、陳裕仁、吳月嬌、董致儉、葉秀涼
    ，以及楊宗誫等17人，則分別為業務人員（其等之職稱詳如
    附表貳之四、肆之十所示）。
二、其等共同先後以佳麗芙公司將開設「蓓爾比漾時尚精品館」
    ，以及藍金公司、開拓公司、開立公司與洪百里生物科技股
    份有限公司（下稱洪百里生技公司，該公司登記情形詳如附
    表貳之二、貳之三所示）技術合作，業已取得廢棄物產製為
    有機堆肥之技術能力，將在臺中縣外埔鄉、彰化縣芳苑鄉等
    處興建有機廢棄物處理工廠，獲利前景可期，惟亟需大量資
    金，擬將此一參與經營及投資之極佳機會提供不特定大眾參
    與等名義，利用各種資借或投資合約（詳如下揭(一)至(七)所述
    的佳麗芙合約J1、J2、J3之3 種合約，藍金合約K1、K2之2
    種合約，開立合約K3、K4之2 種合約，合計共7 種合約，另
    詳如附表貳之五所示），在全省地區招攬不特定人投資，其
    方式包含：(一)佳麗芙合約J1，每單位投資金額為5 萬元，該
    公司應支付紅利1 萬元，合約期限固定一年，到期償還本金
    ，總計應支付本利6 萬元，年利率約為20% ；(二)佳麗芙合約
    J2 ， 每單位投資金額為3 萬元，該公司應分19個月支付本
    利，第3-8 個月每單位每月付1,200 元，第9-14個月每單位
    每月付1,800 元，第15-17 個月每單位每月付6,000 元，第
    19個月期滿每單位付3,000 元，總計應支付本利39,000元，
    換算年利率約為18.95%；(三)佳麗芙合約J3，每單位投資金額
    為36,000元，該公司應分18個月支付本利，第1-15個月每單
    位每月付1,500 元，第16-18 個月每單位每月付8,100 元，
    總計應支付46,800元，換算年利率約為20% ；(四)藍金合約K1
    ，每單位投資金額為36,000元，該公司應分18期支付本利，
    第1-15期每單位每期付1,500 元，第16-18 期每單位每期付
    8,100 元，總計應支付46,800元，換算年利率約為20% ；(五)
    藍金合約K2，每單位投資金額為40,000元，該公司應分19期
    支付本利，第1-15期每單位每期付1,600 元，第16-19 期每
    單位每期付7,000 元，總計應支付52,000元，換算年利率約
    為18.95%；(六)開立合約K3，每單位投資金額為40,000元，該
    公司應分24個月支付本利，第1-20期每單位每期付1,600 元
    ，第21-24 期每單位每期付5,700 元，總計應支付54,800元
    ，換算年利率約為18.50%；(七)開立合約K4，每單位投資金額
    為40,000元，該公司應分24期支付本利，第1-18期每單位每
    期付1,300 元，第19-24 期每單位每期付5,200 元，總計應
    支付54,600元，換算年利率約為18.25%。
三、為提升集團吸金業績，謝忠奇、楊景雲、陳亮等人，並將
    各地業務人員納編為不同等級之組織，而冠以「副理組」、
    「經理組」、……、「副總組（即乾媽組織及各營業處所屬
    層級）」等組織名稱，就各等級組織之主事者，則核定「副
    理」、「經理」、……、「副總」等職稱。為激勵集團業務
    人員積極招攬投資，並按高、低職級給予金額大、小不等之
    業績獎金。主要之業績獎金包含「自展額」及「組織額」等
    兩項。其中「自展額」獎金或由業務領取，或由投資人掛名
    為「本次業務」而退佣予投資人。若係由集團之業務人員領
    取「自展額」，除新進人員每單位以3,000 元計算外，其餘
    則以專員4,000 元至副總6,500 元不等之標準計算，而謝忠
    奇及游麗珠則係以每單位7,300 元領取「自展額」。另所稱
    「組織額」獎金則由集團業務主管享有，專員職級以上者即
    因輔導下線而獲取「組織額」；若係副總職級，則領取所掌
    理營業處內所有成員業績之「組織額」；又臺北總公司業績
    之「組織額」則由謝忠奇及游麗珠輪流領取，每單位計算標
    準為800 元至2,500 元不等；此外，謝忠奇就集團全省業績
    （含臺北總公司整月業績），尚可另外領取每單位1,100 元
    之「組織額」，而游麗珠尚另可就臺北總公司及乾媽組織以
    外之所有營業處之業績領取每單位800 元之「組織額」；另
    楊景雲就集團全省業績，每單位可領取100 元之「組織額」
    ，而陳亮亦可就集團全省業績，每單位領取250 元之「組
    織額」。於扣除此等「自展額」、「組織額」等業績獎金及
    退佣款項後，以所吸收之每單位投資資金實際得以挹注至該
    集團之金額計算，而各類資借或投資合約之實質年利率則至
    少達21.0% 至23.4% 不等（詳如附表參之三所示）。
四、復由謝忠奇、游麗珠、楊景雲、陳亮不定期舉辦投資說明
    會及參觀工廠等活動，並由曾玟寧等業務人員邀約不特定多
    數大眾參與；並由謝忠奇、游麗珠擬定招募資金計劃，由楊
    景雲在上揭集團（含佳麗芙、藍金、開立、開拓公司及各營
    業處等）公告實施；陳亮並自95年起即為該集團之「總經
    理」、「督導」，負責該集團全省之業務事宜；楊景雲、陳
    亮另負責帶領有意投資之民眾至臺中縣外埔鄉（現改制為
    臺中市外埔區）委由洪百里生技公司經營管理之「垃圾堆肥
    處理示範實驗廠」（以下或逕稱「外埔廠」）參觀導覽，以
    遊說該等民眾投資；繼而由楊景雲等人及鄭麗紅等各營業處
    負責人、曾玟寧等業務人員招攬參與投資前開7 種資借或投
    資合約，即共同以約定或給付上揭與本金顯不相當之「利息
    」等報酬之犯意及方法，向不特定多數人收受款項，非法經
    營以收受存款論之銀行業務，而自95年2 月28日至97年9 月
    17 日 止，共同以上揭方式所招攬「會員」共計1,650 人（
    其中有部分「會員」係多次參加，若以人次計算，則為
    2,323 人次）所收受之「資借金額」等即準存款金額則高達
    20億925 萬6 千元。（該等「會員」之姓名、資借或投資金
    額、資借或投資日期《即合約開始日》，詳如附表貳之六所
    示）。楊景雲、陳亮、楊仁嵩、林威辰、鄭麗紅、倪素貞
    、張辰鐘、戴美娜個人參與收受之款項則均逾1 億元。曾玟
    寧、丁劉淑賢、王臺鳳、石中瑾、胡建明、黃彩菊、蔡銘洪
    、黃名薽、孫台芳、文智和、李采蓉、李麗玉、劉汪真玉、
    佘瑞瓊、林瑞珠、金業勤、洪麗香、韋德華、倪椿璉、翁晉
    昇、陳純、許更生、許美惠、彭如君、黃明松、黃銀雪、蔡
    雪姬、鄭德宏、賴永富、賴美甄、高淨筠、賴碧蓮、陳裕仁
    、吳月嬌、董致儉、葉秀涼等人個人參與收受之款項則均未
    逾1 億元（上揭楊景雲等個人參與收受之款項，各如附表貳
    之七、貳之八所示）。
五、謝忠奇、游麗珠、楊景雲、陳亮等人為遂行其等吸收不特
    定多數人資金之目的，初期均依約定按期支付每投資單位之
    保障利息及高額業務招攬獎金，惟上揭收受之「資借金額」
    其中僅以少數資金實際投資洪百里生技公司，餘款均由謝忠
    奇、游麗珠指示楊景雲、陳亮、楊仁嵩等人匯款至藍金公
    司關係企業之佳麗芙公司、開立公司、開拓公司、仁橋公司
    、禾鴻科技股份有限公司（設臺北市○○區○區街3 號3 樓
    ，下稱禾鴻公司，由楊仁嵩擔任監察人）等後，復以現金領
    取等方式將款項提領一空，迨謝忠奇等人取得款項後，於97
    年7 、8 月間停止支付投資人本金利息，致如附表貳之六所
    示之投資人損失不貲。
六、嗣先經法務部調查局航業海員調查處查知上情，先於97年7
    月15日持法院核發之搜索票在藍金公司、戴美娜、陳亮住
    處等處執行搜索；復經內政部警政署刑事警察局查悉，而於
    97年9 月17日持法院核發之搜索票而在臺北市○○○路○ 段
    6 號8 樓等處執行搜索，並扣得如附表伍所示之物。
貳、（劉智明、趙素月幫助違反銀行法部分）
    趙素月於94年9 月間應徵進入佑寧公司，擔任會計，而於佑
    寧公司案件於94年12月14日經查獲後，復於95年2 月間起至
    上開集團所屬之佳麗芙公司、藍金公司等任職，至97年8 月
    底離職；劉智明則自97年7 月間起至開立公司擔任總務。趙
    素月自95年2 月28日起至97年8 月31日止，劉智明自97 年8
    月1 日起至97年9 月17日警方執行搜索之日止，皆知悉謝忠
    奇等人所經營之上揭集團、各公司對於上揭「佳麗芙合約」
    、「藍金合約」、「開立合約」之會員約定及給付前揭與本
    金顯不相當之「利息」等報酬的方式，以招攬不特定人加入
    ，使會員取得相當於存款人之地位，係非銀行經營收受存款
    業務，竟各基於幫助上揭謝忠奇等人違反前揭銀行法規定之
    犯意，由趙素月在臺北市○○○路215 號11樓之辦公處所，
    依謝忠奇等人之指示，協助為佳麗芙等公司就「臺北總公司
    」部分統籌為流水帳會計作業、薪資、業績獎金計算、發放
    等事務；劉智明則在臺北市○○○路○ 段6 號8 樓之辦公處
    所，協助為處理水電、雜務、電腦維修等庶務，趙素月、劉
    智明即分別幫助謝忠奇等人對會員為收受款項、吸收資金之
    行為，趙素月所幫助收受之款項達9 億4772萬元，劉智明所
    幫助收受之款項則為2132萬元（詳如附表貳之九所示）。
參、（楊景雲、陳亮、楊仁嵩等共同虛偽增資部分）
    陳亮自96年2 月16日起係藍金公司（即前揭集團內之公司
    ）之登記負責人，亦為商業會計法第4 條所稱之商業負責人
    ，謝忠奇（待到案後另行審結）則擔任含藍金公司在內之上
    述集團的實際負責人，並統籌集團之整體營運事宜；游麗珠
    （待到案後另行審結）負責掌管含藍金公司在內之上述集團
    財務事項；楊景雲、陳亮、楊仁嵩則共同負責含藍金公司
    在內之上述集團之資金收受、資金調度等財務事宜。楊景雲
    、陳亮、楊仁嵩，與謝忠奇、游麗珠，均明知公司股款應
    確實向股東收足，不得僅以申請文件表明收足，惟為使藍金
    公司完成增資變更登記，竟共同基於違反公司法、商業會計
    法使財務報表發生不實結果、使公務員登載不實之共同犯意
    聯絡，推由楊仁嵩於96年7 月25日以陳亮、蔡秋明之名義
    ，自上揭向不特定「會員」招募所得之款項匯款3500萬元至
    藍金公司設於上海商業儲蓄銀行世貿分行帳號000000000000
    00號帳戶內，充作股款收足證明，並以存摺影本作為股東繳
    納之存款證明，及製成不實之藍金公司股東繳納股款明細表
    ，上列由股東陳亮、蔡秋明各繳納股款1500萬元、2000萬
    元，並製成不實之96年7 月25日資產負債表，再於翌（26）
    日委請不知情之天立會計師事務所呂品蓉會計師出具該公司
    增資款業經收足之公司資本查核報告書後，於同年月27日持
    向經濟部中部辦公室申辦公司增資登記，使該管承辦公務員
    審查認為形式要件均已具備，並於96年7 月27日核准藍金公
    司之增資登記，將此不實事項登載於職務上所掌之公文書上
    ，足生損害於經濟部中部辦公室對於公司管理之正確性。
肆、案經方萬中等人提出告訴（告訴人明細詳如附表貳之十所示
    ），由內政部警政署刑事警察局移送暨新竹縣政府警察局橫
    山分局、臺北縣政府警察局新莊分局報告臺灣臺北地方法院
    檢察署檢察官偵查起訴。
    理  由
甲、程序部分：
壹、追加起訴部分：
一、按於第一審辯論終結前，得就與本案相牽連之犯罪或本罪之
    誣告罪，追加起訴；追加起訴，得於審判期日以言詞為之；
    刑事訴訟法第265 條定有明文；而所謂相牽連之案件，則依
    刑事訴訟法第7 條之規定：「有左列情形之一者，為相牽連
    之案件：(一)一人犯數罪者。(二)數人共犯一罪或數罪者。(三)數
    人同時在同一處所各別犯罪者。(四)犯與本罪有關係之藏匿人
    犯、湮滅證據、偽證、贓物各罪者」之基準判斷之。
二、追加起訴合法部分：
  (一)本件起訴書所載之犯罪事實，係認同案被告謝忠奇、游麗珠
    （此2 人待緝獲後，另行審結）、被告楊景雲、陳亮、楊
    仁嵩、劉智明、林威辰、鄭麗紅、曾玟寧、丁劉淑賢、王臺
    鳳、石中瑾、胡建明、黃彩菊、蔡銘洪、黃名薽、孫台芳、
    文智和、李采蓉、李麗玉、劉汪真玉、佘瑞瓊、林瑞珠、金
    業勤、段玉萍、洪麗香、韋德華、倪素貞、倪椿璉、翁晉昇
    、張辰鐘、陳純、許更生、許美惠、彭如君、黃明松、黃銀
    雪、葉鳳嬌、趙素月、蔡雪姬、鄭德宏、賴永富、賴美甄、
    戴美娜（下稱「被告謝忠奇等44人」）所為共同涉犯銀行法
    第125 條第1 項罪嫌，及同案被告謝忠奇、游麗珠、被告楊
    景雲、陳亮、楊仁嵩涉犯違反公司法、商業會計法、刑法
    第214 條等罪嫌。
  (二)於本院審理時，檢察官復就被告高淨筠、賴碧蓮、陳裕仁、
    吳月嬌、董致儉、葉秀涼（下稱「追加被告高淨筠等6 人」
    ）所為與被告謝忠奇等44人共同涉犯銀行法第125 條第1項
    之犯罪嫌疑予以追加起訴（即臺灣臺北地方法院檢察署檢察
    官99年度偵字第4176號追加起訴書，本院99年度金訴字第32
    號）。
  (三)經核，上開追加起訴部分，為刑事訴訟法第7 條第2 款所定
    之「數人共犯一罪或數罪」之相牽連案件，按上開規定，核
    屬有據，應予准許追加。
三、追加起訴不合法部分：如附表壹所示之追加起訴，則不合法
    ，詳如下述（見下揭「戊、公訴不受理部分」）。
貳、本案起訴有無違背刑事訴訟法第260 條之規定部分：
一、按同一案件經不起訴處分確定後，固不得再行起訴，但如發
    現新事實或新證據，依刑事訴訟法第260 條第1 款之規定，
    自得再行起訴。而所謂新事實或新證據，祇須於不起訴處分
    時，所未知悉之事實或未曾發現之證據，即足當之，不以於
    處分確定後新發生之事實或證據為限。亦即此之新證據，不
    論係於處分確定前未經發現，抑或處分確定後所新發生者，
    均包括在內。且該項新事實或新證據就不起訴處分而言，僅
    須足認被告有犯罪嫌疑為已足，並不以確能證明其犯罪為必
    要。故檢察官於不起訴處分確定後，因傳訊證人或將扣案物
    品送有關機關鑑定，而發現新事實或新證據，足認被告有犯
    罪嫌疑者，自得再行起訴。至起訴後法院應為如何之裁判，
    乃屬法院起訴審查或為實體審理之範疇，究不得因此而謂係
    違反同法第303 條第4 款之違背第260 條之規定再行起訴者
    （最高法院44年台上字第467 號判例，及57年台上字第1256
    號、69年台上字第1139號、84年台上字第5896號、89年台上
    字第5618號、91年台上字第2440號、98年度台上字第6266號
    判決意旨參照）。
二、查本件被告楊景雲、陳亮、楊仁嵩、鄭麗紅、洪麗香、韋
    德華、張辰鐘、戴美娜等8 人及追加被告董致儉、葉秀涼等
    2 人，就其等以「藍金合約書」向附表參之一所示之投資人
    被訴違反銀行法非銀行經營收受存款業務罪嫌之犯罪事實，
    前經臺灣高雄地方法院檢察署檢察官（下稱高雄地檢署）於
    民國98年1 月15日以97年度偵字第20110 、21971 號、98年
    度偵字第1134號為不起訴處分，嗣並經該署檢察官依職權就
    違反銀行法部分送請再議，經臺灣高等法院高雄分院檢察署
    檢察官於98年2 月2 日為駁回再議之處分而確定，此有該等
    不起訴處分書在卷可稽（見本院甲2 卷第62-76 、77-78 頁
    ，另本案同案被告謝忠奇、游麗珠亦同經不起訴處分確定）
    ，並經本院依職權調取該等案卷查明（即P1至P22 卷所示；
    本案本院卷及相關偵查卷之對照表，均詳如附表陸所示）。
三、上開不起訴處分書之所以認定被告楊景雲等8 人及追加被告
    董致儉等2 人上揭罪嫌不足，係以被告楊景雲等8 人及追加
    被告董致儉等2 人上揭對於附表參之一所示之投資人（即上
    揭不起訴處分書附表一、二所示之投資人）所約定或給付之
    利息均為18個月30％，換算年息即為每年20％之事實，其約
    定利率尚與一般民間借貸利率相當，亦未逾民法所謂最高利
    率20％之限制，故尚難遽認其利息與本金「顯不相當」；另
    謂至多僅能證明被告楊仁嵩之仁橋公司帳戶提供與被告楊景
    雲使用，尚難擅斷被告楊仁嵩有參與藍金公司集團吸金業務
    之決策、推廣，而遽論被告楊仁嵩有違反銀行法之行為；又
    謂被告鄭麗紅、洪麗香、韋德華、張辰鐘及追加被告董致儉
    、葉秀涼等人本於與親友分享投資理財資訊之善意而告知前
    開友人上情，並非本諸向不特定人招攬資金之犯意而對外吸
    金，且投資金額亦屬有限，尚非向不特定之投資大眾吸收存
    款，而難認其等有何違反銀行法之犯行，因認其等犯行罪嫌
    不足，為其不起訴處分之依據。
四、然臺灣臺北地方法院檢察署檢察官在該案不起訴處分確定後
    續行偵查，經核有下述新事實及新證據：
  (一)按銀行法第29條之1 所定「以收受存款論」之行為，應以約
    定或給付與本金顯不相當之紅利、利息、股息或其他報酬為
    要件，至於是否「顯不相當」，本院認為應從「投資人」以
    及「募資者」之角度予以綜合觀察。若從投資人之角度觀察
    ，則應與當時一般合法銀行存款、債券市場等債務之利率相
    比較，若行為人所約定或給付之報酬，與此等合法銀行存款
    、債券市場等利率顯不相當時，即足以使一般投資人為追求
    超額之高利，棄經金融監理機構監管之合法募集資金方法於
    不顧，而發生「大量吸收社會資金」、「危害金融經濟秩序
    」之結果；至於從「募資者」的角度一併予以觀察，除了可
    以判斷該投資案件之資金成本是否合理外，另在計算募資者
    約定或給付予投資人報酬之利率時，亦應將募資者給付予「
    業務人員」、「代銷公司」之佣金、業績獎金、服務費等列
    入考量，亦即應將這些佣金、業績獎金、服務費扣除後來計
    算募資者所獲得之「本金」，再用以計算募資者實際上支付
    報酬之利率，如此方可正確評量募資者所承諾之報酬，是否
    已鉅幅加重其資金成本，而使該投資案件失敗的風險陡增（
    此部分另詳下述）。易言之，在判斷是否該當「顯不相當」
    要件時，行為人所招攬投資之「人數」、吸收資金之「金額
    」，即為重要之判斷事證。蓋此等「人數」、「金額」，在
    判斷該等利率足以誘使一般投資人為追求超額之高利，而棄
    經金融監理機構監管之合法募集資金方法於不顧時，即可為
    直接之評估依據，另對於行為人本身資金成本是否合理、該
    投資案件失敗之風險等，亦係主要之參考憑據。此外，行為
    人給予「業務人員」、「代銷公司」之佣金、業績獎金、服
    務費等，亦為直接之考量因素。
  (二)經核，於高雄地檢署檢察官前揭不起訴處分偵查中，「至少
    」並未曾發現如附表參之二所示之供述及非供述證據。又依
    此等「新證據」，並足以認定被告楊景雲等人所招攬投資之
    「金額」則高達4 億5351萬6000元（詳見起訴書第49頁附表
    「合計」欄；本院之認定則詳事實欄及下述；起訴書附表所
    示之投資明細經本院認定情形則可見附表肆之七、肆之八）
    ，而高雄地檢署則僅謂自96年3 月9 日至96年5 月24日止，
    「未及3 個月已經吸金1 億4665萬9874元」之事實、並列載
    如本判決附表參之一所示之投資人（該等投資人與本院認定
    之投資人，其對照關係亦見附表參之一），則本件起訴書就
    被告等人所招攬投資之「人數」、吸收資金之「金額」等「
    新事實」，顯為高雄地檢署檢察官為前揭不起訴處分時所不
    知悉。且高雄地檢署檢察官為不起訴處分所參酌之合約，亦
    僅有上述之「佳麗芙合約（J1、J2、J3）」、及「藍金合約
    K1 」 部分，就其他招攬投資人之「藍金合約K2」、「開立
    合約K3、K4」，更未發現予以斟酌（詳如附表貳之五所示）
    。
  (三)又該集團主事者等為遂行對大量民眾吸金之目的，自95年11
    月至97年為警查獲時，屢屢更迭並施行集團之獎金制度，以
    利吸金業務之儘速推廣，依附表參之三所示之「新證據」，
    即足認定渠等參與所吸收資金之佣金或獎金分配事宜，並依
    循集團所定「業務人員獎金制度表」或薪津計算制度等相關
    規範而獲取報酬等「新事實」。再者，依附表參之三所示之
    「新證據」，亦足認定渠等利用各類資借或投資合約所招攬
    之資金，於扣除各類佣金、獎金後，以實際得以挹注至該集
    團之資金計算，其實質年利率至少達21.0% 至23.4% 不等之
    「新事實」。
  (四)高雄地檢署前揭不起訴處分，雖謂僅能證明被告楊仁嵩之仁
    橋公司帳戶提供予被告楊景雲使用，尚難擅斷被告楊仁嵩有
    參與藍金公司集團吸金業務之決策、推廣，而遽論被告楊仁
    嵩有違反銀行法之行為云云。然高雄地檢署檢察官於偵查中
    「至少」並未曾發現如附表參之四所示之供述及非供述證據
    ，而可認被告楊仁嵩並非僅提供仁橋公司帳戶給被告楊景雲
    使用，足認被告楊仁嵩有違反銀行法之犯罪嫌疑（至於認定
    之理由，另詳下述）。
  (五)被告鄭麗紅、洪麗香、韋德華、張辰鐘及追加被告董致儉、
    葉秀涼等人，依附表參之五所示之「新證據」，亦足以認定
    渠等除介紹如附表參之一所示之投資人外，更有招攬如附表
    參之五所示投資人之「新事實」，並足認其等具有犯罪嫌疑
    。
五、因上列新事實及新證據於臺灣高雄地方法院檢察署檢察官為
    前揭不起訴處分時，並未知悉此等事實，並未曾發現此等證
    據，此經本院調取上揭不起訴處分案卷，並與本件起訴偵查
    案卷，互相核對，即屬甚明。檢察官於本件審理時，亦以補
    充理由書敘明，本件相關被害人之指訴及相關扣案證物，均
    未曾於上揭前案經原承辦檢察官審酌，且上開證據亦足認被
    告等犯罪嫌疑，本案已符合前揭新事實、新證據之規定，自
    得對被告等同一之事實再行起訴（見本院甲3 卷第84頁，即
    檢察官99年5 月21日補充理由書）。是檢察官在該不起訴處
    分確定後，續行偵查，並依憑上述新事實及新證據，認被告
    楊景雲、陳亮、楊仁嵩、鄭麗紅、洪麗香、韋德華、張辰
    鐘、戴美娜等8 人及追加被告董致儉、葉秀涼等2 人，具有
    本件起訴犯罪事實之犯罪嫌疑，而再行起訴，尚與刑事訴訟
    法第260 條第1 款於不起訴處分確定後發現新事實或新證據
    而得再行起訴之規定無違，該等被告選任辯護人辯護意旨認
    本件起訴違背法定程序，而應為公訴不受理之諭知云云，即
    非可採，亦予敘明。
乙、證據能力部分：
壹、被告對證據能力之意見：
一、被告楊仁嵩：僅認證人即同案被告楊景雲、陳亮、林威辰
    、劉智明、王臺鳳、蔡雪姬等人之供述為審判外之陳述，且
    未經被告詰問，無證據能力，其他證據之證據能力則不爭執
    （見本院甲2 卷第187-196 頁、甲3 卷第127-130 頁、甲17
    卷第105-106 頁）。
二、被告劉智明之辯護人：稱起訴書第14頁證據清單編號6 （即
    被告劉智明供述），其中第3 、4 、5 、6 、9 、11、12、
    14點之供述，係警方開啟隨身碟之內容後，由被告劉智明照
    隨身碟的內容作陳述，該等內容原本被告劉智明均不知悉，
    故無證據能力，其他證據之證據能力則不爭執（見本院甲3
    卷第127-130 頁）。
三、被告曾玟寧：供述證據部分僅認證人即同案被告黃彩菊、楊
    景雲之陳述為審判外之陳述無證據能力；非供述證據則認卷
    附之座位表無證據能力，其餘證據未有爭執（見本院甲3 卷
    第54-57 頁、甲17卷第111 頁）。
四、被告王臺鳳：供述證據部分認證人即同案被告游麗珠、楊景
    雲、陳亮、劉智明、楊仁嵩，證人李杏苑、楊朝榮、苟于
    迺文之證述，為被告以外之人於審判外之陳述，未經交互詰
    問而無證據能力；非供述證據部分則認起訴書證物清單編號
    60號之藍金公司業績表，係公司內部片面製作，被告並未參
    與，故無證據能力（見本院甲3 卷第58-67頁）。
五、被告黃彩菊：僅認證人即同案被告林瑞珠，及證人沈宗祥、
    郭允謙於審判外之言詞或書面陳述無證據能力，其餘證據之
    證據能力未有爭執（見本院甲3 卷第54-57 頁、甲16卷第
    172-176 頁）。
六、被告文智和：供述證據部分，僅稱其未擔任公司之業務，亦
    未介紹他人投資藍金公司，其偵查中之供述與事實不合；非
    供述證據部分，則僅認證物編號51被告公司名片影本係被告
    隨口允諾公司印製，被告非為藍金公司之業務員等證據證明
    力之爭執，未對證據能力有所爭執（見本院甲3 卷第97-100
    頁）。
七、被告林瑞珠：僅認證人朱小明證述之供述證據，因未經交互
    詰問，應無證據能力，其餘證據之證據能力則未爭執（本院
    甲4 卷第234-237 頁）。
八、被告葉秀涼：供述證據部分，被告除認其筆錄部分，誤植投
    資款項為佣金款項外，亦認證人遲喚吟之警詢與訊問筆錄為
    未經具結且為被告以外之人於審判外之陳述，故無證據能力
    。其他供述證據部分，則僅認證人即同案被告高淨筠、賴碧
    蓮、陳裕仁、吳月嬌、董致儉以及證人謝宏義、鄭棟麟、程
    耀容、王紫雲、張素珠、宋照鍊之供述與待證事實無關（本
    院按，此應為證明力之問題）；非供述證據部分，被告僅認
    尾牙參訪名單、座位表為被告以外之人於審判外之書面陳述
    ，無證據能力亦不能證明被告犯行。其餘非供述證據部分，
    被告則指摘起訴書編號50本案投資相關文件、編號61藍金公
    司日報表不能證明被告之犯行，但不爭執證據能力（見本院
    辛1 卷第37-40 頁、甲17卷第139-142 頁）。
九、被告楊景雲、陳亮、林威辰、鄭麗紅、丁劉淑賢、胡建明
    、蔡銘洪、黃名薽、孫台芳、李采蓉、李麗玉、段玉萍、張
    辰鐘、陳純、許美惠、黃明松、鄭德宏、賴永富、戴美娜：
    供述證據部分，被告等人認證人即同案被告劉智明98年6 月
    18日之訊問筆錄、楊仁嵩97年11月27日及98年7 月24日之訊
    問筆錄、曾玟寧97年9 月17日之調查筆錄、陳亮97年9 月
    17日之調查及訊問筆錄、游麗珠98年2 月5 日及同年月20日
    之訊問筆錄等，因未經具結故無證據能力。其他供述證據則
    僅認證人即同案被告王臺鳳、楊仁嵩、曾玟寧、陳亮、趙
    素月、游麗珠、洪麗香、彭如君、佘瑞瓊、黃銀雪及證人李
    依倫、程耀容、楊連常之調查與訊問筆錄部分供述不實在；
    非供述證據部分，被告等人僅認藍金公司名單與座位表為被
    告以外之人於審判外之陳述，無證據能力（見本院甲3 卷第
    54-57 頁、93-96 頁、127-130 頁、226-228 頁、266-268
    頁、甲4 卷第234-237頁、甲17卷第17-51 頁）。
十、被告石中瑾、佘瑞瓊、洪麗香、韋德華、倪素貞、倪椿璉、
    翁晉昇、許更生、彭如君、黃銀雪、葉鳳嬌、趙素月、蔡雪
    姬、賴美甄、高淨筠、賴碧蓮、陳裕仁、吳月嬌、董致儉、
    蕭在昆：就證據清單所載之全部證據之證據能力皆無意見。
    另被告劉汪真玉、金業勤除表示未介紹他人投資藍金公司且
    認為其等本人於偵查中之供述與事實不合，有證明力之疑問
    外，就其他證據之證據能力並無爭執（見本院甲2 卷第247-
    251 頁、255-257 頁、甲3 卷第54-57 頁、93-100頁、127-
    130 頁、226-228 頁、266-268 頁、甲4 卷第168-172 頁、
    217-218 頁、辛1 卷第55-58 頁）。
貳、本院對於證據能力之判斷：
一、被告王臺鳳、黃彩菊、林瑞珠、葉秀涼否認非本案被告之其
    他證人審判外陳述的證據能力部分：
  (一)按詰問權係指訴訟上當事人有在審判庭輪流詰問證人，以求
    發現真實，辨明供述證據真偽之權利，其於現行刑事訴訟制
    度之設計，係以刑事訴訟法第166 條以下所規定之交互詰問
    為實踐，屬於人證調查證據程序之一環；與證據能力係指符
    合法律所規定之證據適格，而得成為證明犯罪事實存在與否
    之證據適格，性質上並非相同。又未經被告詰問之被告以外
    之人於偵查中向檢察官所為之陳述，依刑事訴訟法第159 條
    之1 第2 項規定，原則上屬於法律規定為有證據能力之傳聞
    證據，於例外顯有不可信之情況，始否定其得為證據。是得
    為證據之被告以外之人於偵查中向檢察官所為之陳述，雖因
    其陳述未經被告詰問，應認屬於未經合法調查之證據，惟並
    非無證據能力而禁止使用，此項詰問權之欠缺，非不得於審
    判中由被告行使以補正，而完足為經合法調查之證據（最高
    法院97年度台上字第356 號判決意旨參照）。復按被告以外
    之人於檢察事務官、司法警察官或司法警察調查中所為之陳
    述，與審判中不符時，其先前之陳述具有較可信之特別情況
    ，且為證明犯罪事實存否所必要者，得為證據，刑事訴訟法
    第159 條之2 固有明文。由是如被告以外之人於警詢時之陳
    述與審判中之陳述有「不符」之情況，經比較結果，先前之
    陳述「具有較可信之特別情況」，且「為證明犯罪事實存在
    與否所必要者」，則例外具有證據能力。然需說明者為，若
    被告以外之人於警詢時之陳述與審判中之陳述並無「不符」
    之情形存在時，該等陳述與其審判中之陳述相互應映，適益
    徵其於審判中所述為真實，自當更應肯定其證據能力，而非
    拘泥於文字框架，曲解傳聞法則立法之目的、僵化解釋本條
    項限於被告以外之人於警詢時之陳述與審判中陳述有「不符
    」之情形下始有適用。
  (二)經查，證人楊朝榮於本院審理時，業以證人身分到庭作證，
    並經被告及其辯護人實施交互詰問，而被告林瑞珠及其辯護
    人於本院審理時雖捨棄傳喚證人朱小明，惟證人朱小明仍以
    證人身分到庭作證。對此等證人，既已踐行保障被告對於證
    人之正當詰問權，而上開證人於偵查中檢察官訊問時，經具
    結所為之陳述，又無何顯不可信之情況，當亦均具有證據能
    力，均應認為已經合法調查而得為證據。又此等證人於警局
    詢問時之陳述，雖屬傳聞證據，惟其業經本院傳訊到庭作證
    ，而其調查局詢問陳述之內容與本院審理時之證述內容不相
    矛盾之部分，自當得以與其審判中之陳述相應映，亦應認有
    證據能力。
二、被告楊景雲、陳亮、楊仁嵩、林威辰、鄭麗紅、曾玟寧、
    丁劉淑賢、王臺鳳、胡建明、蔡銘洪、黃名薽、孫台芳、李
    采蓉、李麗玉、段玉萍、張辰鐘、陳純、許美惠、黃明松、
    鄭德宏、賴永富、戴美娜否認證人即本案同案被告證述的證
    據能力部分：
  (一)按被告以外之人於審判外向法官所為之陳述，得為證據；被
    告以外之人於偵查中向檢察官所為之陳述，除顯有不可信之
    情況者外，得為證據，刑事訴訟法第159 條之1 分別定有明
    文。又刑事訴訟法第158 條之3 規定：「證人、鑑定人依法
    應具結而未具結者，其證言或鑑定意見，不得作為證據。」
    所謂「依法應具結而未具結者」，係指檢察官或法官依刑事
    訴訟法第175 條之規定，以證人身分傳喚被告以外之人（證
    人、告發人、告訴人、被害人、共犯或共同被告）到庭作證
    ，或雖非以證人身分傳喚到庭，而於訊問調查過程中，轉換
    為證人身分為調查時，此時其供述之身分為證人，則檢察官
    、法官自應依本法第186 條有關具結之規定，命證人供前或
    供後具結，其陳述始符合第158 條之3 之規定，而有證據能
    力。若檢察官或法官非以證人身分傳喚而以共犯、共同被告
    身分傳喚到庭為訊問時，其身分既非證人，即與「依法應具
    結」之要件不合，縱未命其具結，純屬檢察官或法官調查證
    據職權之適法行使，當無違法可言，不能因陳述人未經具結
    ，即一律適用本法第158 條之3 之規定，排除其證據能力（
    最高法院99年度台上字第2296號、100 年度台上字第3105號
    判決意旨參照）。再刑事訴訟法第159 條之3 就被告以外之
    人於審判中如有死亡、身心障礙致記憶喪失或無法陳述，或
    滯留國外或所在不明而無法傳喚或傳喚不到，或到庭後無正
    當理由拒絕陳述等四款供述不能之情形，其於檢察事務官、
    司法警察官或司法警察調查中所為陳述，經證明具有可信之
    特別情況，且為證明犯罪事實之存否所必要者，得為證據。
    而共同被告就與被告本人有關之待證事項，於法院審理時以
    「恐因陳述致自己受刑事處罰」為由拒絕證言，其事由雖非
    上開條文各款例示之情形。惟與前述不能於審判中陳述，致
    未能給予被告詰問機會者無殊，基於同一法理，而類推適用
    刑事訴訟法第159 條之3 之規定，其於檢察事務官、司法警
    察官或司法警察調查中所為陳述，如經證明具有可信之特別
    情況，且為證明犯罪事實之存否所必要者，亦得為證據（最
    高法院98年度台上字第7121號判決意旨參照）。又是否行使
    詰問權，屬當事人之自由，倘被告於審判中捨棄詰問權，或
    證人客觀上有不能受詰問之情形，自無不當剝奪被告詰問權
    行使之可言（最高法院98年度台上字第2221號判決意旨參照
    ）。此所謂「客觀上不能受詰問」，應係指死亡、因生理或
    心理之疾病致記憶喪失無法陳述、所在不明而傳拘無著或合
    法行使拒絕證言權等情形而言（最高法院96年度台上字第
    3256號判決意旨參照）。
  (二)查證人即同案被告林威辰、王臺鳳、黃彩菊均於審判程序中
    以證人身分具結作證，且由其他同案被告為反對詰問，以保
    障被告楊景雲等人之反對詰問權（分見本院甲14卷第170-
    173 頁、本院甲15卷第114-116、195頁反面-197頁、甲16卷
    第61頁反面-64 頁）。又證人即同案被告陳亮除於100 年
    6 月8 日審判程序未拒絕證言外，其餘審判程序皆拒絕證言
    （分見本院甲14卷第173-175 頁、甲15卷第87-90、190頁反
    面-192頁、甲16卷第83頁反面）。故此等證人即同案被告林
    威辰等人在本案偵查、本院羈押訊問時以被告身分所為之供
    述，以證人身分具結後之證述，以及以被告身分在本案審判
    中之陳述（含其等提出之陳報狀，以及其他書狀之內容），
    因其等已經法院以證人身分傳喚到庭並經具結作證，且由其
    他同案被告為反對詰問（含證人即同案被告陳亮未拒絕證
    言之部分），其等上開陳述，亦有證據能力，並應認已經合
    法調查。又此等證人即同案被告於警局詢問、調查局詢問時
    之陳述，雖屬傳聞證據，惟其業經本院傳訊到庭作證，而其
    警局詢問、調查局詢問陳述之內容與本院審理時之證述內容
    不相矛盾之部分，自當得以與其審判中之陳述相應映，亦應
    認有證據能力，並應認已經合法調查。
  (三)證人即共同被告楊仁嵩、劉智明、楊景雲、曾玟寧、蔡雪姬
    則於本院審理時，就其他同案被告之待證事項，依刑事訴訟
    法第180 條之規定，以「恐因陳述致自己受刑事處罰」為由
    拒絕證言（分見本院甲15卷第91、185 頁反面-190、192 頁
    反面-195頁反面、甲16卷第60-61 頁反面、68-69 頁，另被
    告陳亮拒絕證言之部分，則如上述）；另證人即同案被告
    游麗珠於本院審理時則傳拘無著，依法加以通緝（見本院甲
    17卷第188 頁以下），客觀上均已無從使其他同案被告行使
    反對詰問。故此等證人即同案被告楊仁嵩等人以及證人即同
    案被告游麗珠，在本案偵查中以被告身分所為之供述，以證
    人身分具結後之證述，以及以被告身分在本案審判中之陳述
    （含其等提出之陳報狀，以及其他書狀之內容），均亦有證
    據能力，並應認已經合法調查。又此等證人即同案被告於警
    局詢問、調查局詢問時之陳述，因其等所述多不利於己，所
    供情節亦互核相符，而具有可信之特別情狀，且分別為證明
    其他同案被告楊景雲等人是否涉有本案犯行，以及犯罪情節
    所必要。揆諸前開說明，證人楊仁嵩等人於審判中合法拒絕
    證言，本院得類推適用刑事訴訟法第159 條之3 之規定，另
    證人游麗珠則適用該條第3 款之規定，認為均有傳聞法則例
    外情形，而認該等證人於警局詢問、調查局詢問時所為供述
    ，亦具有證據能力。
三、被告曾玟寧否認扣案之「座位表」之證據能力；被告王臺鳳
    否認扣案之「藍金公司業績表」之證據能力；被告葉秀涼否
    認「尾牙參訪名單」、「座位表」之證據能力；被告楊景雲
    、陳亮、林威辰、鄭麗紅、丁劉淑賢、胡建明、蔡銘洪、
    黃名薽、孫台芳、李采蓉、李麗玉、段玉萍、張辰鐘、陳純
    、許美惠、黃明松、鄭德宏、賴永富、戴美娜否認扣案之「
    藍金公司名單」及「座位表」之證據能力部分：
  (一)按「除前三條之情形外，下列文書亦得為證據：一、除顯有
    不可信之情況外，公務員職務上製作之紀錄文書、證明文書
    。二、除顯有不可信之情況外，從事業務之人於業務上或通
    常業務過程所須製作之紀錄文書、證明文書。三、除前二款
    之情形外，其他於可信之特別情況下所製作之文書。」刑事
    訴訟法第159 條之4 定有明文。此乃因公務員職務上製作之
    紀錄文書或證明文書，係公務員依職權所為，與其責任、信
    譽攸關，若有錯誤、虛偽，公務員可能因此擔負刑事及行政
    責任，且該等文書經常處於可能受公開檢查之狀態，其正確
    性及真實之保障極高；另從事業務之人在業務上或通常業務
    過程製作之上開文書，因係於通常業務上不間斷而規律之記
    載，一般均有會計等人員校對，記錄時亦無預見日後將作為
    證據之偽造動機，其虛偽之可能性較小，且如讓製作者以口
    頭方式在法庭上再重述過去之事實或數據，實際上有其困難
    ，二者具有一定程度之不可代替性，是除非有顯不可信之情
    況外，上開公務文書或業務文書應均具有證據能力。
  (二)查扣案之「座位表」（參偵查A1卷第72頁）係藍金等公司之
    業務及行政等人員之公司座位分配表，業經被告劉智明於警
    詢時供明（參偵查A1卷第65-70 頁），證人即同案被告楊景
    雲、陳亮於偵查時亦證稱座位表內包含公司業務人員之座
    位（參偵查A4卷第106-111 、116-118 頁），被告胡建明於
    偵查時另供稱係經同案被告游麗珠安排座位以供招攬業務，
    免費使用電話（參偵查A4卷第57-60 頁）。被告蔡雪姬於偵
    查時亦供稱其於前揭「座位表」內有固定座位（參偵查A7卷
    第140-156 頁）。案外人王萬鎰於偵查時亦陳稱因與被告韋
    德華認識，故與被告韋德華坐相鄰的位置（參偵查A5卷第5-
    8 頁），其陳述與前揭「座位表」所列示情形亦相符。次查
    ，「藍金公司業績表」（參偵查B1卷第16-18 頁）係記載乾
    媽實業、彭如君、曾玟寧、韋德華、……、金業勤等經理組
    之業績紀錄，而公司分組統計業績之情，業經被告戴美娜於
    偵查時供明（參偵查A7卷第140-156 頁）。另查，他案所扣
    案之「尾牙參訪名單」（參偵查P21 卷第106-108 頁）係總
    公司尾牙職員跟客戶的名單，業據被告張辰鐘於他案偵查時
    供明（參偵查P19 卷第39頁）。又被告洪麗香亦列名於前揭
    名單，編號為49，其確曾參加該次尾牙等情，亦經被告洪麗
    香於他案偵查時供明在案（參偵查P19 卷第58頁）；再者，
    前揭名單中所列本案被告之年籍資料，核與本案卷內所載有
    關年籍紀錄相符。又查，「藍金公司名單」（參偵查A1卷第
    71頁）係其臺北總公司跟各外點分公司之聯絡電話、地址及
    聯絡人等通訊錄資料，業經被告劉智明於警詢時供明（參偵
    查A1卷第65-70 頁），該通訊錄所載之「仁嵩0000-000-000
    / 0000000000」，其中「0000000000」確係被告楊仁嵩使用
    之行動電話門號，且卷附之「楊仁嵩0000000000門號─電話
    簿資料」（參偵查A1卷第77-78 頁）亦顯示出「倪媽媽0000
    000000業務」、「張辰鐘0000000000板橋業務」、「文智和
    0000000000業務」、「王臺0000000000 0000000000
    0000000000業務」、「黃林輝（班長）0000000000高雄業務
    」、「鄭姐─鄭麗紅0000000000臺中業務」……等諸多與「
    藍金公司名單」內容相符之紀錄，而被告楊仁嵩亦於警詢時
    供稱其上開電話簿所列聯絡對象均係公司之員工或業務（參
    偵查A1卷第73-76 頁）。綜上，前揭「座位表」、「藍金公
    司業績表」、「尾牙參訪名單」、「藍金公司名單」等，乃
    是藍金等公司從事業務之人於業務上所製作之紀錄文書，且
    係以電腦之作業予以記錄，均係就客觀上所發生之事實予以
    整理記錄，其誤差之機會極少，且記錄當時並未慮及可能會
    作為訴訟證物，其作假之機會甚微。被告曾玟寧等人雖否認
    扣案之「座位表」之證據能力，惟列名於同一「座位表」之
    被告金業勤、黃銀雪、翁晉昇、黃彩菊、蔡雪姬、洪麗香、
    吳月嬌、倪素貞、彭如君等人及辯護人並未否認該「座位表
    」之證據能力。雖被告王臺鳳否認扣案之「藍金公司業績表
    」之證據能力，惟列名於該業績表之被告倪素貞（乾媽實業
    之負責人）、彭如君、曾玟寧、韋德華、……、金業勤等人
    及辯護人，並未否認該業績表之證據能力。雖被告葉秀涼否
    認「尾牙參訪名單」之證據能力，惟列名於同一參訪名單之
    被告楊景雲、陳亮、胡建明、蔡銘洪、……、楊仁嵩等人
    及辯護人並未否認該參訪名單之證據能力。被告楊景雲等人
    雖否認扣案之「藍金公司名單」之證據能力，惟列名於同一
    名單之被告文智和、王臺、楊仁嵩、倪素貞（倪媽）等人
    及辯護人並未否認該名單之證據能力。再者，被告曾玟寧、
    王臺鳳、葉秀涼及楊景雲等人之選任辯護人亦未指出該等資
    料有何明顯錯誤及不可信之處，僅泛稱為審判外之書面陳述
    無證據能力云云，顯無理由。從而，上開「座位表」、「藍
    金公司業績表」、「尾牙參訪名單」、「藍金公司名單」等
    既係依據客觀事實所製作之結論，且該等文書並無顯有不可
    信之情況，依上開刑事訴訟法第159 條之4 第2 款規定，自
    具有證據能力。
  (三)另查，檢警於97年9 月17日依法執行搜索時，當場在藍金等
    公司行政部門查獲「行政部門客戶資料」並予以扣案，其扣
    押物品紀錄業經被告劉智明確認簽名，且經被告劉智明於警
    詢時供明（參偵查A1卷第61-64頁、偵查B2卷第243-246頁、
    本院甲7卷第225-287 頁）。按上開「行政部門客戶資料」
    內容包含日期、合約編號、旬獎發放首日、會員姓名、會員
    身分證字號、所屬營業處名稱、本次業務之姓名、投資單位
    數、本期應核發期金、應付金額、核發金額、利潤撥款帳戶
    號碼……等客戶個人資料及其投資明細。其相關內容業經證
    人羅鈺蓁（原名羅曼云）、嚴小鑾、楊朝榮、朱小明、張烈
    忠等人到庭證述其記錄事項正確（分見本院甲14卷第165-
    170 頁、甲15卷第101-105 頁反面、205-208 頁、甲16卷第
    77-82 頁）。則上開「行政部門客戶資料」既係藍金等公司
    之行政部門於業務上或通常業務過程所須製作之紀錄文書，
    憑以按約定時間發放旬獎等款項至會員指定之銀行帳戶，其
    係依據客觀事實所記載，並無顯有不可信之情況，依上開刑
    事訴訟法第159 條之4 第2 款規定，亦具有證據能力。雖本
    案所有被告均未否認其證據能力，仍一併敘明。
四、至於被告劉智明之選任辯護人，雖稱起訴書第14頁證據清單
    編號6 （即被告劉智明供述），其中第3 、4 、5 、6 、9
    、11、12、14點之供述，係警方開啟隨身碟之內容後，由被
    告劉智明照隨身碟的內容作陳述，該等內容原本被告劉智明
    均不知悉云云。然該隨身碟經本院勘驗，並無被告劉智明所
    另外陳述之相關內容，此有本院勘驗筆錄及列印資料在卷可
    稽（見本院甲8 卷第1-211 頁），且被告劉智明97年9 月17
    日、98年10月20日之警局詢問時，警員亦僅提示座位表、名
    單等資料，且已載明於問題中，再由被告劉智明自行回答，
    此有該等筆錄可稽（分見A1卷第61-64 、65-70 頁），可見
    被告劉智明係依己身知悉之內容為相關供述。是被告劉智明
    之選任辯護人稱被告劉智明對於該等內容原不知悉，故無證
    據能力云云，並不足取。
五、再被告以外之人於審判外之言詞或書面陳述，除法律有規定
    者外，不得作為證據，刑事訴訟法第159 條第1 項固有明文
    。惟依同法第159 條之5 規定：「被告以外之人於審判外之
    陳述，雖不符前4 條之規定，而經當事人於審判程序同意作
    為證據，法院審酌該言詞陳述或書面陳述作成時之情況，認
    為適當者，亦得為證據。當事人、代理人或辯護人於法院調
    查證據時，知有第159 條第1 項不得為證據之情形，而未於
    言詞辯論終結前聲明異議者，視為有前項之同意。」立法旨
    趣無非係慮及傳聞證據未經當事人之反對詰問予以核實，原
    則上先予排除，惟若當事人已放棄詰問或未聲明異議，基於
    證據資料愈豐富，愈有助於真實發見之理念，且強化言詞辯
    論主義，法院仍可承認該傳聞證據之證據能力。本案據以認
    定事實之下列證據，部分雖屬審判外陳述（詳見下列引述）
    ，惟檢察官、本案被告及其等辯護人於本院表示無意見，而
    迄本案言詞辯論終結前，亦均無聲明異議（已如前述），本
    院審酌該言詞陳述或書面陳述作成時之情況，該證據之取得
    並無不法，認為以之作為本案證據亦屬適當，自有證據能力
    。
六、本件認定事實所引用之本件卷內其他文書證據、物證等證據
    ，並無證據證明係公務員違背法定程序所取得，且卷內之文
    書證據，亦無刑事訴訟法第159 條之4 之顯有不可信之情況
    與不得作為證據之情形，本件認定事實所引用之文書證據、
    物證等證據均認為有證據能力。
丙、有罪部分：
壹、於本院審理時，被告楊景雲、陳亮、楊仁嵩、林威辰、鄭
    麗紅、曾玟寧、丁劉淑賢、王臺鳳、石中瑾、胡建明、黃彩
    菊、蔡銘洪、黃名薽、孫台芳、文智和、李采蓉、李麗玉、
    劉汪真玉、佘瑞瓊、林瑞珠、金業勤、洪麗香、韋德華、倪
    素貞、倪椿璉、翁晉昇、張辰鐘、陳純、許更生、許美惠、
    彭如君、黃明松、黃銀雪、蔡雪姬、鄭德宏、賴永富、賴美
    甄、戴美娜、高淨筠、賴碧蓮、陳裕仁、吳月嬌、董致儉、
    葉秀涼，就「事實欄壹」所示違反銀行法部分，皆不認罪，
    並分別答辯如下：
一、被告等及辯護人均答辯稱：銀行法第29條之1 顯不相當之要
    件係一抽象之法律概念，於適用時，應參酌其他相關法律之
    規範，避免過度限縮民間私經濟活動及民事法律關係契約自
    由之指導，故應以民法所謂之最高利率20% 為限制。本案依
    據起訴書所載之犯罪事實，藍金公司招攬投資行為所約定之
    利息，年利率僅為18.5%或20%與民法之規定相當，難認其利
    息與本金有顯不相當之情形。公訴意旨雖稱銀行法第29條之
    1 所定「與本金顯不相當」應參酌臺灣銀行在內等五大銀行
    存款利率，然存款利率是中央銀行調節國內經濟之金融工具
    ，非適於作為判斷銀行法第29條之1 所定「與本金顯不相當
    」之標準。
二、被告楊景雲、陳亮、林威辰、鄭麗紅等人皆稱其等僅為藍
    金集團相關公司之名義負責人，藍金公司實際負責人為謝忠
    奇，而公司制度、財務、及招攬投資均由教育長游麗珠所設
    計掌控等語。另被告等人就其涉案經過事實尚分別陳述如下
    ：
  (一)被告楊景雲稱其只是應允謝忠奇之請求，以每個月薪資五萬
    元為酬，擔任藍金公司、佳麗芙公司之負責人，伊僅處理謝
    忠奇所交代業務，未涉入吸金業務。
  (二)被告陳亮稱謝忠奇因其銀行信用較好，請求伊以每月薪資
    四萬元為酬，擔任公司負責人，然伊對公司的財務及政策沒
    有權限，僅有時幫忙帶早會及說明洪百里技術、陪同參觀工
    廠及廢棄物處理過程，有時謝忠奇認為公司業績好會給伊獎
    金，但伊未曾介紹投資人投資。
  (三)被告楊仁嵩稱佳麗芙公司與藍金公司係位於同一實際營業地
    址，伊因曾涉佑寧生物科技公司違犯銀行法案，為與被害人
    協商處理債務，才繼續留在佳麗芙公司為謝忠奇工作；又伊
    於佳麗芙及藍金公司工作期間，因相信謝忠奇保證公司決不
    從事違法行為之經營，故入股洪百里生物科技股份有限公司
    及買地設廠；伊每月在佳麗芙公司僅領取微薄薪資，就謝忠
    奇吸金所得並無任何分紅；伊之業務內容除協助處理佑寧案
    之善後工作外，僅同時受命協助處理藍金公司之內部雜項工
    作，自難認為伊與謝忠奇間有犯意聯絡及行為分擔。
  (四)被告林威辰則稱謝忠奇因伊銀行信用不錯，而透過楊景雲拜
    託伊當開立公司負責人，並立有委託協議書；當時主要需求
    是以開立公司辦理土地貸款，謝忠奇並稱要給其60張開立公
    司股票及每個月二萬元當報酬，但之後伊未取得任何報酬；
    伊雖為開立公司負責人，但從未處理過公司業務，僅於公司
    上過潛能開發課程；伊本身也投資3百多萬而為受害者，至
    於「臺中山燁」名下的業務人員雖有記載伊的姓名，但事實
    上伊除曾介紹杜語瞳投資外，並未介紹他人投資。
  (五)被告鄭麗紅則稱伊僅介紹謝碧榮與洪百里見面，磋商合資設
    肥料廠事宜。
  (六)被告曾玟寧則稱伊係看報紙得知投資方案而投資，偶爾會去
    公司聽說明會，但伊沒有招攬他人參加，並不算業務員；證
    人即同案被告黃彩菊雖證述伊為主管，但此與事實不符。伊
    初期乃是跟江東融借錢投資，後來江東融說想要上班，就直
    接用兼職的方式參與公司運作，惟伊並未因此而受有任何利
    益。
  (七)被告丁劉淑賢稱其投資藍金公司獲有紅利20餘萬元，但因公
    司說有虧損，便全部再投資進去，葉明珠與楊清令乃是聽說
    其有獲利而主動投資，伊未向任何人游說加入投資，目前伊
    亦已與該二人和解退還投資款項。
  (八)被告王臺鳳稱其因與藍金公司之倪素貞為好友，聽信其所
    介紹之借錢賺利息之投資機會，而以其登凰國際股份有限公
    司名義借了五千多萬給藍金公司，利息收回一千八佰萬元左
    右。其未曾於藍金公司上班或從事業務，證人楊朝榮及苟于
    迺文皆因看到其獲利而自行接觸投資，非其所招攬，被告更
    未從中取得15％的佣金利潤，亦無在藍金公司辦說明會時當
    說明人。其投資金額遠高於藍金公司所謂佣金之計算，故被
    告主觀上絕不可能為圖賺取佣金而從事招攬投資行為。伊實
    因成立被害人自救會，並擔任該自救會之主任委員，而遭同
    案被告謝忠奇等人不實攀咬報復，其並未涉犯銀行法犯行，
    故應為無罪。
  (九)被告石中瑾稱伊為南山人壽之業務員，因相信朋友張辰鐘提
    出洪百里公司與政府合作的生物科技的BOT 合約書而借錢投
    資，前後共拿出來大約有四千萬元，伊並未於藍金公司做過
    業務或介紹他人投資。朋友陳碧雲之部分原為伊向其借款，
    為給予保障，故於合約書上填載陳碧雲之名，惟此非有介紹
    投資等情事。
  (十)被告胡建明稱其僅將藍金公司投資網站訊息告訴好友黃雨
    璇及王懿娟，雖曾幫忙拿部分投資資金進公司，但沒有拿到
    佣金。
  (十一)被告黃彩菊稱其乃相信投資標的為綠色環保，於94年初經朋
    友介紹到佑寧公司投資，後來佑寧公司改名為藍金公司，其
    為了領回投資本金才繼續留下。其間雖有介紹劉英美投資，
    但是她的部分公司已經把資金還給她了，汪真玉則僅向其購
    買海豹油，未有真的投資。證人沈宗祥與郭允謙皆非伊所招
    攬，公訴意旨雖稱伊於藍金公司任經理，但未有伊任職之薪
    水及勞健保證據，而所謂的公司座位表亦非伊所作，實無任
    何意義，伊年逾古稀，實無任何吸金之犯罪意圖。
  (十二)被告蔡銘洪則稱伊在超群保險經紀人公司任銷售經理，沒
    有於藍金公司任職，其是向吳金鳳借錢並以他的名字投資，
    利息皆進入他的帳戶，並沒有獲得公司所分之佣金。
  (十三)被告黃名薽、孫台芳、李采蓉、李麗玉等人均辯稱其等皆有
    正當職業，沒有於藍金公司任職，只有介紹特定的朋友投資
    藍金公司，且其等自身皆有投資，亦為受害者，資金是由投
    資人直接匯進公司，其等收到的部分佣金亦有分給投資人。
  (十四)被告文智和及劉汪真玉則均稱其等皆非藍金等公司之員工
    ，亦無如起訴書所載向不特定之人招募投資藍金公司之事實
    ，僅因基於有利同享之故，而告知親友投資藍金公司，並未
    從事招募投資而獲取利益。
  (十五)被告佘瑞瓊稱其僅介紹劉彩雲投資藍金公司，但只是單純分
    享投資機會，未曾因此收受藍金公司所給付之高額業務獎金
    及佣金，並非與被告謝忠奇等人有犯意聯絡及向多數人或不
    特定人收受款項或吸收資金之行為分擔；而按現行銀行法第
    125條規定係為轉嫁罰，倘係法人犯之，其犯罪主體應為該
    法人，本案被告之介紹行為和業務員之業務行為迥異，亦未
    參與公司相關業務之規劃及討論，故應不構成吸金犯行之共
    同正犯。
  (十六)被告林瑞珠稱其係經證人即同案被告黃彩菊介紹而購買藍金
    公司販售之海豹油，並參觀洪百里生物科技公司工廠，知道
    其係將有機廢棄物生產為有機肥料而投資。伊雖因介紹朱小
    明投資而獲有介紹費，但伊原僅基於善意而告知同學投資理
    財資訊，非因本於賺取佣金而介紹投資，故應無違誤銀行法
    規範之招攬投資行為。
  (十七)被告金業勤稱其從事印刷業，偶至藍金公司找印刷的機會，
    進而參與謝忠奇、楊景雲之說明會，會中看到一些公文及工
    廠肥料進出經過環保署確認等介紹，其並自身體驗購買肥料
    回家施肥後覺得不錯才投資。其陸續投資將近600 萬元，其
    間僅介紹吳蓮玲、吳文燕投資，其中吳文燕只有投資二個單
    位8 萬元，吳文燕則已拿半數投資回去，另外廖淑珍是自己
    願意投資，她也僅投資5 個單位。除此之外，起訴書所寫的
    張文麗、邰恆育、范雪、方英、胡志強、廖美筑等人伊都不
    認識，也不是其所介紹。另外金業修是其胞弟，他投資的單
    位很少。伊介紹的人因為投資的單位少，所以都沒有拿到佣
    金或分得股票。
  (十八)被告洪麗香稱其與陳亮在教會認識，他介紹彰化芳苑有一
    個有機廢棄物工廠，投資的話年報酬率有18％，伊相信投資
    遠景加入投資一、二百萬元；其後雖有介紹教友等人，惟沒
    有在藍金公司或是開立公司上班；其直接介紹的有吳文蓮、
    李春子、黃麗安、林瑞花，其介紹他人投資並沒有拿到佣金
    ，純粹是熱心介紹。
  (十九)被告韋德華則稱其因相信洪百里講解之有機肥料過程及相關
    廠商購買情形下，因為公司缺錢蓋工廠，所以將自己的退休
    金用借貸的方式借給藍金公司，並介紹朋友一起參觀工廠，
    而朋友王萬鎰等人也陸陸續續的把錢借給工廠，藍金公司就
    這些投資人有算佣金，有時候是股票，有時候是現金，佣金
    部分伊幾乎都會退給他們。
  (二十)被告倪素貞稱其在93年即參加佑寧公司投資案，並經嘉義地
    院判刑，其因相信謝忠奇說要繼續投資錢才可回收等語，而
    不斷拿親友的錢投資，加起來已有六、七千萬元，惟其從來
    都不知道，也未收取紅利、利息等報酬。
  被告倪椿璉稱其僅帶友人至藍金公司之工廠參觀，由被告游
    麗珠介紹投資方式後，與藍金公司簽訂藍金合約書。又稱，
    伊簽訂藍金合約書之時間點晚於介紹之投資人謝燕紅等人，
    應可認其未有招攬、約定或給付投資人顯不相當之紅利或利
    息等行為。退步言，若認伊涉犯銀行法，應參酌其因相信被
    告游麗珠表示此投資行為已經律師研究適法性並無違反銀行
    法之規定等語，以及高雄地檢、板橋地檢相關之不起訴處分
    書等內容，而就其所為欠缺違法性認識，應阻卻罪責不成立
    犯罪。
  被告翁晉昇亦稱其僅帶友人至藍金公司之工廠參觀，由被告
    游麗珠介紹投資方式後，與藍金公司簽訂藍金合約書。退步
    言，若認其涉犯銀行法，應參酌伊係因相信被告游麗珠表示
    此投資行為已經律師研究適法性並無違反銀行法之規定等語
    ，以及高雄地檢、板橋地檢相關之不起訴處分書等內容，而
    就其所為欠缺違法性認識，應阻卻罪責不成立犯罪。
  被告張辰鐘則稱其任職富邦人壽業務員，有正當職業，因欠
    艾國慶45萬元而告知他投資開立公司賺錢管道，找他每人投
    資30萬元，由其以艾國慶名義匯款，作為償還他的債務，利
    息全歸艾國慶所有，伊沒拿佣金。
  被告陳純則稱其沒有在藍金公司任職，僅介紹鄰居蔣德體投資
    ，雖有領取佣金，但亦已分紅給投資人蔣德體。
  被告許更生則稱因相信洪百里之環保產業而投資總計共307
    萬元，紅利則領到97年4月即未再領到；其僅告知朋友陳宏
    進公司的名字，他自已去聽說明會，伊未因此而領到佣金。
  被告許美惠則稱其因楊景雲介紹而借錢給公司收取紅利，後
    雖為公司講師，但僅負責介紹公司產業前瞻性，非為公司員
    工，其雖介紹陳秀鳳投資，惟未收取佣金。
  被告彭如君則稱伊因誤信藍金公司著手於具有前瞻性之正當
    投資而借款予開立公司，並基於投資獲利之認知而介紹朋友
    張烈忠投資，介紹所獲得之福利亦交給張烈忠，未取得任何
    佣金。起訴書所載之出勤考核表是伊偶爾到公司關心投資營
    運狀況，應公司櫃檯人員請求所為之進出入簽名，不足以認
    伊係藍金公司之業務員，又依其國稅局所得稅資料清單可知
    ，伊未曾於公司上班，故有關伊係總監之書證，其記載皆屬
    不實。
  被告黃明松則稱伊是看到宣傳廣告而投資，但非藍金公司業
    務員，其僅提供投資資訊給職業工會同事方萬中，沒有叫他
    去投資，是方萬中自己到藍金公司投資。
  被告黃銀雪稱其原本是介紹藍秀娥等人購買公司營養食品，
    後來才至工廠參觀有機廢棄物處理，因當時工廠實際有運作
    並與政府BOT，加上洪百里跟陳亮也皆出面介紹，伊就純
    粹把錢借給公司拿利息，並辭掉原本電訪員的工作，伊介紹
    親友投資若有獎金或是佣金，都會分給他們或買健康食品送
    給他們，並不是介紹朋友以賺取報酬獲利。
  被告蔡雪姬稱其自身投資了176萬，只有與外甥女嚴小鑾及
    親家李依倫分享那個工廠位置，伊不知道他們有無投資，亦
    無經手過投資款項或佣金、紅利；公司雖稱會發股票和每單
    位三千元獎金，可是股票是發給投資人，獎金之後也沒有給
    。
  被告鄭德宏則稱其因投資芳苑的微生物廠而為股東，後來他
    們說要興建那個廠成立一家開拓公司，要其先當開拓公司的
    董事，但其未管理公司經營，沒有參與公司任何會議，僅為
    掛名負責人，亦未從事公司業務，僅介紹其胞姐鄭菊麗投資
    藍金公司，本身未拿任何佣金。
  被告賴永富則稱伊借給公司三百多萬，加上買公司的股票，
    一共四百多萬元，本身亦是受害者，紅利發至97年7 月即未
    再發放，目前伊身為自救會董事追討投資款項，但沒有在藍
    金公司任職，僅介紹親友賴金元等人投資方式等訊息，由他
    們自已決定投資與否，所獲得之紅利亦分給他們。
  被告賴美甄稱其本身投入近40萬元，當初是朋友在直銷商的
    聚會中，提到這個產業，伊因對環保很認同，而去工廠可以
    參觀，但沒有在公司任職或是當業務，朋友魏翠英本身就有
    做一些投資，她覺得環保是新興的產業，對後代很好，所以
    她就跟公司聯絡，自己匯款給公司，就她投資的部分伊沒有
    拿到佣金或是獎金。
  被告戴美娜則稱伊是謝忠奇之經銷，在賣海洋深層水，因謝
    忠奇說開工廠需要錢才借款一百萬給他；其另有工作並沒有
    在藍金公司任職，起訴書所載師樹松、謝宏義並不是其所介
    紹投資的，更不認識張凱茜，其僅介紹好友許惠玲投資，是
    他自己去參觀工廠，將投資款項直接匯到藍金公司帳戶，伊
    沒有拿到任何佣金。
  被告高淨筠則稱其因戴美娜要開近視手術而介紹告訴人謝宏
    義與她認識，但伊沒有收到佣金、獎金。
  被告賴碧蓮稱其於95年間因他人介紹而認本件投資標的物是
    環保事業，有投資商機，可永續經營，並在一次服務客戶時
    ，偶向鄭棟麟介紹投資商機，並一同前往外埔廠參觀，約定
    匯款加入投資案，目前被告投資部分已全部取回，嗣後雖接
    獲公司通知開會，惟被告皆因他事無法參加，故無參與公司
    業務之運作。又伊與謝忠奇等人均未謀面，主觀上無共同犯
    罪之決意，客觀上也僅係基於介紹他人參與投資之選擇，況
    僅介紹親友數人參與投資，金額亦屬有限，非向不特定之投
    資大眾吸收存款，難認客觀上有何違反銀行法之犯行。
  被告陳裕仁稱其本身任職於永旭保險經紀人公司，係經由黃
    林輝、戴美娜兩人之介紹始投資開立公司，伊並無於藍金公
    司兼職。且伊與謝忠奇等人均未謀面，主觀上無共同犯罪之
    決意，客觀上也僅係基於介紹他人參與投資之選擇，況僅介
    紹親友數人參與投資，金額亦屬有限，非向不特定之投資大
    眾吸收存款，難認客觀上有何違反銀行法之犯行。
  被告吳月嬌稱伊當初會參加是因為覺得這是一個環保的產業
    ，介紹的投資人都是親友，親友們自己也有參觀過工廠，覺
    得這個很好；伊直接介紹的只有吳牡丹、吳梅嬌，李明鴻那
    些人是跟伊等吃飯時聽到，自己再去工廠參觀。
  被告董致儉稱其僅投資4萬元，僅因出於獲利穩定兼以推行
    環保等目的，將該投資機會介紹給宋趙鍊等三人，況其已屆
    78 歲高齡，實無體力負荷業務推銷工作，亦從未領取藍金
    等公司之薪資。又伊與謝忠奇等人均未謀面，主觀上無共同
    犯罪之決意，客觀上也僅係基於介紹他人參與投資之選擇，
    況僅介紹親友數人參與投資，金額亦屬有限，非向不特定之
    投資大眾吸收存款，難認客觀上有何違反銀行法之犯行。
  被告葉秀涼則稱本案犯罪事實業經高雄地方法院檢察署不起
    訴處分在案，檢察官對同一案件重行起訴，應為不受理判決
    ；伊在學校任職未在藍金公司擔任職務，為單純投資人，亦
    為被害人，實無公訴人所稱收取遲喚吟佣金等吸金行為。
貳、被告劉智明、趙素月亦均否認「事實欄貳」所載之幫助非法
    吸金犯行，並分別答辯如下：
一、被告劉智明辯稱伊於開立公司只是擔任總務，工作內容為水
    電、維修電腦設備等單純行政業務，並未接觸公司投資業務
    ，伊並非負責人及業務員，未參與實行或幫助以借款、收受
    投資等名義，向多數不特定人收受款項，且約定或給付與本
    金顯不相當之報酬的行為，更未取得公司之盈餘分配或業務
    獎金與佣金，應無涉違反銀行法之犯行。
二、被告趙素月則以伊係經104 人力銀行仲介至藍金等公司應徵
    工作，負責公司帳務登載、會計表冊製作及薪資核算等工作
    ，惟伊對於公司經營業務內容是否涉及不法情事均無所悉，
    任職期間亦僅在公司內部依主管指示承辦會計事務，不曾與
    投資人有所接觸，每月所得薪津僅為固定薪資，未曾分配取
    得任何佣金及獎金，故應無涉違反銀行法之犯行等語置辯。
參、被告楊景雲、陳亮、楊仁嵩亦均否認「事實欄參」所示之
    違反公司法之犯罪事實，並分別答辯如下：
一、被告楊景雲辯稱有關藍金公司增資之事實，伊完全沒有參與
    ，且伊於97年5 、6 月才接任董事長，與起訴書之公司增資
    事宜無涉，故無違反公司法等罪之可能云云。
二、被告陳亮辯稱：「這部分是謝忠奇指示辦理，我不知道他
    為何轉帳或是做什麼用，他好像有交代楊仁嵩轉帳，錢的進
    出我不會管」等語。
三、被告楊仁嵩則以：「3500萬是謝忠奇請我去轉帳，因為金額
    比較大所以我有印象，他有說要做增資用，3500萬元怎麼來
    的我不知道，我也不知道這筆錢是何人的。之後那筆錢有
    3000萬轉到開拓公司，至於是否是我轉的我忘記了，因為當
    時謝忠奇有說要再成立一個公司，謝忠奇好像說要轉投資，
    之後開拓公司就設立了」等語置辯（均見本院甲2 卷第138
    頁反面）。
四、被告陳亮、楊仁嵩另均辯稱：藍金公司3500萬元之增資款
    項，是要轉投資新成立之開拓公司，招募之投資款項3500萬
    元，有實際匯入開拓公司，故無虛增資本使主管機關為不實
    登記之用，更未有公司股款，股東並未實際繳納或發還股東
    等不法情事云云。
肆、認定「事實欄壹」所示犯罪事實所憑之證據及認定之理由：
一、本院認定約定或給付之報酬與本金是否「顯不相當」之準據
    ：
  (一)按金融市場是否健全攸關一國經濟之興衰，爰先進國家對於
    金融市場均設有監管之機制，以求其穩定與發展。其中，銀
    行等「金融中介」事業，更屬金融監管制度之核心領域。該
    等事業之經營，首須經特許，始得為之，以達保障投資之目
    的。簡言之，銀行等「金融中介」，在一國之金融市場上，
    有如下的主要功能：
  1.降低風險中介（Default-risk Intermediation ）：存款者
    個人由於成本限制，無法對貸款者進行信用調查，也較無法
    承受倒帳的風險，但銀行擁有較多資源，可以進行信用調查
    ，且比個人更能承受較大的風險；
  2.期限中介（Maturity Intermediation ）：存款者的活存或
    定存期限通常不會太長，但企業的土地購買或廠房建造，通
    常需要較長的時間，銀行則可吸收較短期之資金，而進行較
    長期之貸款，並承擔借貸雙方資金期間不配對的風險；
  3.資訊中介（Information Intermediation）：銀行有專屬部
    門，可隨時收集訊息提供給存款者及貸款者；
  4.風險的集合（risk pooling）：由於銀行的資金龐大，因此
    它可藉由投資多種不同的標的，而達到降低風險的目的；
  5.規模經濟（economics of scale）─當金融中介日益龐大，
    則單位成本下跌，可降低價格以服務人群。
    易言之，金融中介的服務有助於金融市場的運作與發展，除
    了可促進資金流通以外，其主要效益尚包括降低交易成本（
    transaction cost）、風險分攤（risk sharing）、解決資
    訊不對稱的問題等。所謂降低交易成本，係因金融中介機構
    能夠藉由匯集大眾資金，統籌借貸業務，以取代個人分別自
    行締約的借貸方式，即充分利用規模經濟及反覆執行大量業
    務所發展出來的專業技術及知識，故能有效降低每一單位貨
    幣的交易成本。再所謂風險分攤，由於一般投資人所擁有之
    資金量有限，很難配置其資金於足夠多樣的投資商品，以致
    風險過度集中於少數標的，致因特定或單一事件，即造成大
    部分或全部投資難以回收之窘境；惟銀行的資金數量龐大，
    故可藉由分散持有各種不同風險及獲利程度的資產，運用多
    角化的投資組合或投資標的之轉換，使其在維持一定的獲利
    水準時，得將風險控制於相對較低的程度。又所謂資訊不對
    稱，是指交易雙方對於交易標的或對手持有不同程度的資訊
    ，而資訊不足的一方可能做出錯誤的決策，而處於劣勢的交
    易地位。然而，銀行等金融中介機構則可以運用其專業知識
    與技術，篩選與監督貸款人等交易對手，例如聘請專業人才
    評估貸款人的營業狀況，再決定是否貸放資金，又如貸款以
    後，銀行可以指派專人進行監督等，因此相較於一般大眾，
    金融中介機構較能降低因資訊不足所造成的投資損失。綜上
    而言，間接金融市場的穩健實有賴於銀行等金融機構提供優
    質的中介服務，解決借貸雙方的難題，使資金得以在供給者
    與需求者之間順利且安定地流通（以上參見：沈中華著，貨
    幣銀行學，91年2 月二版，第61、65-67 頁；李怡庭著，貨
    幣銀行與金融市場，98年9 月初版，第43-46 頁）。
  (二)職是，銀行法第29條第1 項規定：「除法律另有規定者外，
    非銀行不得經營收受存款、受託經理信託資金、公眾財產或
    辦理國內外匯兌業務。」而銀行法第5 條之1 係明定：「本
    法稱收受存款，謂向不特定多數人收受款項或吸收資金，並
    約定返還本金或給付相當或高於本金之行為。」所謂經營收
    受存款業務，係指為收受存款行為，並以之為業務加以經營
    而言，銀行法第125 條所處罰非銀行經營收受存款業務，應
    以是否對多數人或不特定人為之，並以所收受存款之時間及
    金額，依社會上之一般價值判斷，認係經營業務者為認定標
    準。銀行法於78年7 月17日修正公布同時增訂第29條之1 規
    定「以借款、收受投資、使加入為股東或其他名義，向多數
    人或不特定之人收受款項或吸收資金，而約定或給付與本金
    顯不相當之紅利、利息、股息或其他報酬者，以收受存款論
    。」考其立法理由，係以當時社會上有所謂地下投資公司等
    係利用借款、收受投資、使加入為股東等名義，大量吸收社
    會資金，以遂行其收受存款之實，而經營其登記範圍以外之
    業務。為保障社會投資大眾之權益，及有效維護經濟金融秩
    序，實有將該脫法收受存款行為，擬制規定為收受存款之必
    要。違法吸收資金之公司、組織，所以能蔓延滋長，乃在於
    行為人與投資人約定或給付與本金顯不相當之紅利、股息、
    利息或其他報酬，參考刑法第344 條重利罪規定，併予規定
    為要件之一，以期適用明確。
  (三)按銀行法第29條之1 所定「以收受存款論」之行為，應以約
    定或給付與本金顯不相當之紅利、利息、股息或其他報酬為
    要件，至於是否「顯不相當」，本院認為應從「投資人」以
    及「募資者」之角度予以綜合觀察：
  1.若從投資人之角度觀察，應與當時一般合法銀行存款、債券
    市場等債務之利率相比較，蓋此等利率之金融機構等亦係對
    「多數人或不特定之人」收受款項，若行為人所約定或給付
    之報酬，與此等合法銀行存款、債券市場等利率顯不相當時
    ，即足以使一般投資人為追求超額之高利，棄經金融監理機
    構監管之合法募集資金方法於不顧，而發生「大量吸收社會
    資金」、「危害金融經濟秩序」之結果。
  2.應從「募資者」的角度一併予以觀察，其關鍵在於：在計算
    募資者約定或給付予投資人報酬之利率時，亦應將募資者給
    付予「業務人員」、「代銷公司」之佣金、業績獎金、服務
    費等列入考量，亦即應將這些佣金、業績獎金、服務費扣除
    後來計算募資者所獲得之「本金」，再用以計算募資者實際
    上支付報酬之利率。如此方可正確評量募資者所承諾之報酬
    ，是否已鉅幅加重其資金成本，而使該投資案件失敗的風險
    陡增。
  3.並且，募資者在募集資金之前或募資過程中，若有以後來參
    加投資者的本金，用來支付先前參加者應付之本息的事實，
    或有如此之計劃者（亦即「以後金付前金」、「以後債養前
    債」），原則上即應認為該報酬係「顯不相當」。蓋募資者
    不計算其資金成本或實際營收獲利情形，而僅以追求「募集
    資金」為目的之行為，已充分展現其增加風險之可非難性。
  4.又在判斷是否該當「顯不相當」要件時，行為人所招攬投資
    之「人數」、吸收資金之「金額」，即為重要之判斷事證。
    蓋此等「人數」、「金額」，在判斷該等利率足以誘使一般
    投資人為追求超額之高利，而棄經金融監理機構監管之合法
    募集資金方法於不顧時，即可為直接之評估依據，另對於行
    為人本身資金成本是否合理、該投資案件失敗之風險等，也
    為主要之參考憑據。此外，行為人給付予「業務人員」、「
    代銷公司」之佣金、業績獎金、服務費等，亦為直接之考量
    因素。
  (四)至於所謂「民間借貸」利率，乃係私人、家庭與企業彼此間
    發生的借貸行為。而民間借貸之借款者多是因借款金額較小
    ，以致平均處理成本較高，或是因為信用條件較差、風險成
    本較高，而未能獲得正式金融體系融通；換言之，這些借款
    者若非付出足以彌補處理成本與風險成本之較高利率，是不
    可能吸引任何資金供給者予以融通的，因此，「民間利率」
    較高，應屬正常現象（參許嘉棟，臺灣的民間借貸，基層金
    融，32期，85年，第15頁）。並且，「民間借貸」利率之高
    低，既係私人、家庭與企業等「特定人」之間的約定，與上
    揭銀行法所規範對「不特定多數人收受款項或吸收資金」之
    「存款」或「準存款」行為，更毫不相關。當不能與一般「
    民間借貸」債務之利息相較，作為認定是否有前揭「特殊超
    額」情形之依據。且刑法第344 條重利罪規範意旨，係在於
    「特定人」間發生的借貸行為，並在保護個人在發生「急迫
    、輕率或無經驗」時，不必面對「顯不相當利率」之不平等
    契約，遭致財產上損害，則其借貸之利率有無「特殊超額」
    之情形，自得參酌一般「民間借貸」之利率以為判斷。是故
    ，銀行法第29條之1 在立法時，雖有參酌刑法第344 條重利
    罪「顯不相當」之用語，然其意旨應僅在於表明使用「顯不
    相當」之不確定法律概念，從刑法第344 條之立法及司法實
    務經驗觀之，仍可「適用明確」，應符合罪刑法定主義之要
    求。但是，銀行法第29條之1 與刑法第344 條重利罪之規範
    意旨既然全不相同，在判斷約定或給付之報酬與本金是否「
    顯不相當」時，其間準據自然亦有不同，應予辨明。最高法
    院實務見解，亦已明確指出：「銀行法第125 條處罰規定側
    重於國家金融市場秩序之維護，與刑法重利罪係為保護個人
    財產法益，究有不同，能否完全受限於刑法重利罪之概念，
    亦非無研求之餘地」（該院100 年度台上字第524 號判決意
    旨）。另有認為：銀行法處罰之對象為「收受存款」之人，
    並非放款之人，亦與刑法第344 條重利罪處罰「放款」人之
    態樣不同（同院100 年度台上字第1236號判決意旨）。
二、本案中，認定同案被告謝忠奇等人以附表貳之五所示之7 種
    合約招攬投資人，其約定及給付之報酬與本金「顯不相當」
    之理由：
  (一)查89年間（即西元2000年）發生的網路泡沫破滅，造成全球
    經濟衰退，當時美國聯邦準備理事會（即美國聯準會）為了
    挽救美國經濟降溫的衝擊，遂採取低利率的貨幣政策。美國
    聯準會於92年6 月底，做出自網路泡沫時代以來第13次的降
    息決定。在美國聯準會的引領下，自89年間起，全球央行（
    包括我國央行）相繼把利率降到歷史新低，釋出了一波波「
    便宜」資金，全球資金流動性大增，不到3年 ，短期利率從
    6.5%節節下降到1 % ，此情形在後續發生「次級債危機」、
    「金融海嘯」下，並一直延續至今日，此即公眾周知之「低
    利率」時代。而自95年2 月間至97年9 月間，臺灣銀行、合
    作金庫、第一銀行、華南銀行、彰化銀行公告之三年期定存
    利率，即僅在2.020%至2.825%之間，此有該5 家銀行之存放
    款利率歷史資料在卷可稽（見A7卷第76-92 頁）。
  (二)在此「低利率」時代的經濟及社會狀況下，同案被告謝忠奇
    等人以事實欄壹、附表貳之五所示之「佳麗芙合約」、「藍
    金合約」、「開立合約」等7 種合約，在全省地區招攬不特
    定人投資，換算年利率即約為18.25%至20% 不等，有附表貳
    之五所示之相關證據可證（換算公式亦詳見附表貳之五）。
    足見同案被告謝忠奇等人以上揭合約約定及給付予「會員」
    之「利息」等報酬，相較於當時一般合法銀行存款等債務之
    利率，顯有「特殊之超額」、「顯不相當」之情形。
  (三)又為提升集團吸金業績，同案被告謝忠奇、游麗珠等人並將
    各地業務人員納編為不同等級之組織，而冠以「副理組」、
    「經理組」、……、「副總組（即乾媽組織及各營業處所屬
    層級）」等組織名稱，就各等級組織之主事者，則核定「副
    理」、「經理」、……、「副總」等職稱。為激勵集團業務
    人員積極招攬投資，並按高、低職級給予金額大、小不等之
    業績獎金。主要之業績獎金包含「自展額」及「組織額」等
    兩項。其中「自展額」獎金或由業務領取，或由投資人掛名
    為「本次業務」而退佣予投資人。若係由集團之業務人員領
    取「自展額」，除新進人員每單位以3,000 元計算外，其餘
    則以專員4,000 元至副總6,500 元不等之標準計算，而同案
    被告謝忠奇及游麗珠則係以每單位7,300 元領取「自展額」
    。另所稱「組織額」獎金則由集團業務主管享有，專員職級
    以上者即因輔導下線而獲取「組織額」；若係副總職級，則
    領取所掌理營業處內所有成員業績之「組織額」；又臺北總
    公司業績之「組織額」則由同案被告謝忠奇及游麗珠輪流領
    取，每單位計算標準為800 元至2,500 元不等；此外，同案
    被告謝忠奇就集團全省業績（含臺北總公司整月業績），尚
    可另外領取每單位1,100 元之「組織額」，而同案被告游麗
    珠尚另可就臺北總公司及乾媽組織以外之所有營業處之業績
    領取每單位800 元之「組織額」；另被告楊景雲就集團全省
    業績，每單位可領取100 元之「組織額」，而被告陳亮亦
    可就集團全省業績，每單位領取250 元之「組織額」。於扣
    除此等「自展額」、「組織額」等業績獎金及退佣款項後，
    以所吸收之每單位投資資金實際得以挹注至該集團之金額計
    算，而各類資借或投資合約之實質年利率則至少達21.0% 至
    23.4% 不等，此等情事，亦詳如附表參之三、附表肆之一所
    示之相關事證可資認定，更可見同案被告謝忠奇及所轄之前
    述集團以上揭合約約定及給付予「會員」之「利息」等報酬
    ，相較於當時一般合法銀行存款等債務之利率，顯有「顯不
    相當」之情形
  (四)況且，在判斷該等報酬是否「顯不相當」，以及審酌該等報
    酬是否足以誘使一般投資人為追求超額之高利，而棄經金融
    監理機構監管之合法募集資金方法於不顧時，行為人所招攬
    投資之「人數」、吸收資金之「金額」，亦可為直接之評估
    依據，已如上述。而同案被告謝忠奇及被告楊景雲等人，自
    95年2 月28日至97年9 月17日止，共同以上揭方式所招攬「
    會員」共計1,650 人（其中有部分「會員」係多次參加，若
    以人次計算，則為2,323 人次），所收受之「資借金額」等
    即準存款金額則高達20億925 萬6 千元，則有如附表貳之六
    所示之相關證據可稽（其他事證，則另詳下述），以如此龐
    大之「人數」及「金額」觀之，更已發生「大量吸收社會資
    金」、「危害金融經濟秩序」之結果，亦可佐證上揭「利息
    」等「報酬」確係「顯不相當」。
  (五)另外，證人即被告楊景雲於調查局詢問時，即已證稱「（問
    ：投資人究係投資開立公司建廠資金，亦或向開立公司購買
    住宿券？）據我所知，謝忠奇、游麗珠經營佑寧生物科技股
    份有限公司期間即開始虧損，謝、游二人為彌補資金缺口，
    乃利用開立公司以投資處理有機廢棄物建廠名義吸引大眾投
    資，公司大部分投資人的資金，都用於『後金補前金』，即
    將新加入會員所收取之投資款，用以支付先前投資人之本利
    ，因此開立公司並末將投資人投資處理有機廢棄物廠的資金
    實際投入建廠……」（見G6卷第16-25 頁）。證人即被告楊
    景雲復於檢察事務官詢問時證稱：「因為公司尚未賺錢，所
    以以後金還前金的方式作為投資人之紅利或利息來源」（見
    P4卷第90-95 頁）。另證人即被告劉智明於警局詢問時，亦
    證稱：「（問：據你所知上述4 間公司收入來源為何？收入
    多少？）除了藍金與仁橋公司目前已無正式營運，開拓與開
    立公司是以招募會員投資之方式賺取收入，公司收入多少我
    不清楚」等語（見A1卷第63頁）。再者，於同案被告謝忠奇
    （自稱謝志堅）辦公室查扣之「收支平衡表」（影本見本院
    甲7 卷第202 頁）亦顯示，集團係將各組織所吸收之資金記
    載為收入，而該等吸金收入主要係用於支應各組織之先前參
    加者之「旬獎」及業務獎金等支出，而所謂「旬獎」即該集
    團每月匯予先前參加會員之本利，並據證人即被告趙素月、
    王臺鳳於檢察官訊問時證述明確（分見A7卷第155 頁、B3卷
    第263 頁），亦可知該集團係藉由「以後金還前金」始得勉
    強維持收支之平衡，並掩飾無實際獲利來源以致資金短絀之
    運作方式。是以同案被告謝忠奇以及其所轄集團之上揭「利
    息」報酬，均係以後來參加投資者的本金，用來支付先前參
    加者應付之本息，實際上並未計算其資金成本或實際營收獲
    利情形，其等僅以追求「募集資金」為目的之行為，已充分
    展現其增加風險之可非難性，已構成「顯不相當」，應甚為
    明確。
  (六)至於被告楊景雲等及其等辯護人雖答辯稱：銀行法第29條之
    1 「顯不相當」之要件係一抽象之法律概念，於適用時，應
    參酌其他相關法律之規範，避免過度限縮民間私經濟活動及
    民事法律關係契約自由之指導，故應以民法所謂之最高利率
    20% 為限制云云。就此本院認為：最高法院雖然曾有判決認
    為，事實審法院應就行為人所支付給投資人之紅利是否有逾
    越民法第205 條所定週年利率20% 之事實加以調查，而將案
    件發回更審（99年度台上字第6882號判決意旨）。但若觀察
    最高法院過去以來的判決，實際上大多數判決已經認為在認
    定是否有銀行法第29條之1 「顯不相當報酬」之情形時，並
    不以民法所定最高年利率作為判斷標準。例如有謂：「……
    其中或有投資人取得之利息低於年息20% ，未逾民法第205
    條所定最高利率之限制，仍不影響於本件犯罪之成立」（92
    年度台上字第2433號判決）。且在許多案件，最高法院就被
    告所提出約定或給付利率「未超出民法第205 條規定之週年
    百分之20上限」的上訴理由，多認為並不足為合法之上訴理
    由，亦即支持二審所採「不以民法所定最高年利率作為判斷
    標準」之見解（參見96年度台上字第7476號、99年度台上字
    第2664號、100 年度台上字第1236號等判決）。此外，在行
    為人約定報酬「僅約年息20% 」之案件，最高法院亦有明確
    指出：「原審逕以民法所定之最高年利率為標準，遽認被告
    2 人所為核與違法收受存款行為有間，其論斷尚嫌速斷，有
    查證未盡及理由不備之違誤」（參見100 年度台上字第524
    號判決）。是以，被告楊景雲等及其等辯護人答辯稱「顯不
    相當」應以民法所謂之最高利率20% 為限制云云，自不足取
    。
三、再者，同案被告謝忠奇及所轄之前述集團先後以佳麗芙公司
    將開設「蓓爾比漾時尚精品館」，以及藍金公司、開拓公司
    、開立公司與洪百里生技公司技術合作，業已取得廢棄物產
    製為有機堆肥之技術能力，將在臺中縣外埔鄉、彰化縣芳苑
    鄉等處興建有機廢棄物處理工廠，獲利前景可期，惟亟需大
    量資金，擬將此一參與經營及投資之極佳機會提供不特定大
    眾參與等名義，利用附表貳之五所示「佳麗芙合約」、「藍
    金合約」、「開立合約」等7 種合約以招攬投資人「資借」
    款項等情，則有如附表貳之五「證據及出處」等證據可佐。
    並且，同案被告謝忠奇及所轄之前述集團自95年2 月28日至
    97 年9月17日止，共同以上揭方式所招攬「會員」共計
    1,650 人（其中有部分「會員」係多次參加，若以人次計算
    ，則為2,323 人次），所收受之「資借金額」等即準存款金
    額則高達20億925 萬6 千元，復有下列事證可資認定：
  (一)此有附表貳之六所示之扣案「行政部門客戶資料」（影本見
    本院甲7 卷第225-287 頁）在卷可稽，該「行政部門客戶資
    料」詳載「會員姓名」及「身分證字號」、「日報日期」（
    即合約日期）、「本次業務」、「利潤撥款帳戶號碼」、「
    帳戶姓名」等「會員投資」明細資料，復據證人羅鈺蓁（原
    名羅曼云）、嚴小鑾、楊朝榮、朱小明、張烈忠等人分別於
    本院審理時到庭證述該「行政部門客戶資料」所載資料與其
    等投資之情形相符，而且該「行政部門客戶資料」上所載之
    「本次業務」，亦確係招攬其投資之人等情明確（分見本院
    甲14卷第165-170 頁、甲15卷第101-105 頁反面、205-208
    頁、甲16卷第77-82 頁）。並亦有相關之合約書可為佐證（
    詳見附表貳之六所羅列），故該等「行政部門客戶資料」應
    可採信，可據以認定。
  (二)至於因投資時間較早，而已領取本息完畢，或已另行解約等
    因素，致未列載於該扣案「行政部門客戶資料」之投資人及
    相關投資情形，則有如附表肆之二所示之「投資合約書」，
    以及附表肆之三所示的「佳麗芙會員名單（01）」及相關供
    述證據，亦足認定。
四、被告楊景雲、陳亮、楊仁嵩、林威辰雖否認與同案被告謝
    忠奇、游麗珠等共同參與上揭集團會員招募、資金收受、本
    利發放，以及資金調度等財務事宜，並以前述情詞置辯。惟
    查：
  (一)於95年2 月間起，由被告楊景雲擔任佳麗芙公司負責人；復
    以被告陳亮、楊景雲之名義擔任藍金公司前後任負責人；
    被告陳亮、林威辰分別擔任開立公司之前後任負責人；被
    告陳亮復擔任開拓公司負責人等情，又其等分別登記持有
    之股份均有附表貳之三所示之公司登記卷宗、經濟部商業司
    公司查詢資料在卷可稽，而於該等公司登記資料中，並分據
    被告楊景雲、陳亮、林威辰等人分別於「股東會議事錄」
    等處簽章，並於「董事長願任同意書」等文件上親自簽名。
    另該等公司並有開設相關帳戶供同案被告謝忠奇及所轄之前
    述集團使用，並有如附表貳之二所示之帳戶明細及卷附交易
    明細資料在卷可稽。
  (二)證人即被告楊景雲於檢察事務官詢問時，復已證承：「（問
    ：藍金集團之吸金行為如何分工？）由謝忠奇及游麗珠擬定
    招募資金計劃《即藍金公司投資會員產業理財專案》，交由
    我在藍金、佳麗芙、開立、開拓、瀚松、菘磊等公司公告實
    施，謝忠奇、游麗珠再以顧問、教育長之身分督促幹部向不
    特定民眾招募會員，達成募集資金之目的，再將吸金所得匯
    入藍金公司之帳戶，其後再由謝忠奇、游麗珠決定如何分配
    利益給公司業務人員及幹部；游麗珠負責藍金公司之教育訓
    練並擔任藍金公司之教育長……我負責藍金公司對外聯絡事
    宜及游麗珠及謝忠奇的聯絡窗口，公司的大小事務幾乎都是
    游麗珠及楊仁嵩處理，例如公司的水電、租金等；陳亮負
    責帶領藍金公司之新會員至臺中縣外埔鄉有機肥料處理廠參
    觀導覽解說，我、游麗珠及洪百里也會負責工廠的解說……
    楊仁嵩係游麗珠在藍金公司之特別助理，負責協助游麗珠管
    理財務……林威辰擔任藍金公司教育訓練之講師……而藍金
    、開立、開拓公司之銀行帳戶、印章都由我保管，由游麗珠
    負責運用，並由楊仁嵩及總會計趙素月2 人專責協助處理」
    等情明確（見P4卷第91-92 頁）。另證人即被告王臺鳳亦於
    檢察官訊問時證稱：「（問：陳亮說他是掛名的負責人？
    ）他是公司的法定負責人，但實際營運的負責人是謝忠奇，
    他在交給陳亮、游麗珠、楊景雲推動業務」等語明確（見
    B3卷第262 頁）。
  (三)另依扣案之「業績獎金」紀錄，被告楊景雲（職稱：董事長
    ）97年4 至6 月份業績獎金紀錄，97年4 月份是總件數2915
    件乘以每件100 元而有291,500 元之「組織額」業績獎金；
    97年5 月份是總件數3230件扣減教育長的43件，剩餘3187件
    ，乘以每件100 元而有318,700 元之「組織額」業績獎金；
    97年6 月份以相同之計算方式而有297,100 元之組織額業績
    獎金（分見本院甲8 卷第41-45 頁反面）。同樣的，依卷附
    扣案之「業績獎金」紀錄，被告陳亮（職稱：董事長）97
    年4 至6 月份業績獎金紀錄，在97年4 月份是總件數2915件
    乘以每件250 元而有728,750 元之的「組織額」業績獎金，
    同年5 月份是3187件乘以每件250 元而有796,750 元之「組
    織額」業績獎金，以相同之計算方式，97年6 月份之業績獎
    金為742,750 元（見本院甲8 卷第41-45 頁反面）。又依扣
    案於96年12月6 日經被告陳亮具名簽收之「證明單」（影
    本見P21 卷第89頁），其上復有載明「茲收到鑽石壹顆從
    12/10 薪水中扣除」之字句，且金額達19萬6 千餘元。另根
    據扣案被告陳亮「96年3 月薪資明細」及其申請補發業績
    獎金所記載之內容（P21 卷第91頁），其除領取底薪4 萬元
    以外，被告陳亮還有領到組織額獎金4 萬1,200 元，且其
    向同案被告謝忠奇申請再補發業績獎金2 萬600 元，亦可見
    被告陳亮領取之薪資及獎金已遠超過4 萬元之底薪。此外
    ，並有如附表參之三、附表肆之一所示之相關事證可資認定
    被告楊景雲、陳亮於前揭集團確有領取高額「組織額」獎
    金之事宜，若非其2 人共同參與本集團吸金之決策及實際運
    作，豈有可能在未直接招攬投資之情形下，仍能領取如此高
    額之業績獎金？
  (四)就被告楊景雲部分尚有下列事證可稽：
  1.除被告楊景雲前揭供承就同案被告謝忠奇及游麗珠擬定招募
    資金計劃，會交由伊在藍金、佳麗芙、開立、開拓、瀚松、
    菘磊等公司公告實施等情，亦有卷附以「董事長楊景雲」或
    「董事會楊景雲」名義發佈之「業務獎勵辦法」、「業務同
    仁快速晉升辦法」、「重大行政措施」、「各營業處業績獎
    金計算辦法」、「業務競賽辦法」、「業績競賽得獎名單」
    、「各營業處徵員共同守則」、「全省業務大會實施辦法」
    ……及參廠前三日應向總公司完成報備等各項行政及吸金業
    務措施之公告可稽（見B1卷第86-93 頁、B3卷第36-3 7、
    258-258 之1 頁、P21 卷第112-181 頁、甲8 卷第11-34 頁
    ），而且其所載日期，並係自95年年初起至97年7 月18日，
    亦可見被告楊景雲於95年年初起即已共同參與同案被告謝忠
    奇集團之吸金事宜。
  2.被告楊景雲另於偵查中已經供承：「（問：投資人究係投資
    開立公司建廠資金，亦或向開立公司購買住宿券？）據我所
    知，謝忠奇、游麗珠經營佑寧生物科技股份有限公司期間即
    開始虧損，謝、游二人為彌補資金缺口，乃利用開立公司以
    投資處理有機廢棄物建廠名義吸引大眾投資，公司大部分投
    資人的資金，都用於『後金補前金』，即將新加入會員所收
    取之投資款，用以支付先前投資人之本利，因此開立公司並
    末將投資人投資處理有機廢棄物廠的資金實際投入建廠，而
    公司會給投資人住宿券，主要目的是為了取得投資人的信任
    」（見G6卷第16-25 頁）；「因為公司尚未賺錢，所以以後
    金還前金的方式作為投資人之紅利或利息來源」（見P4卷第
    90-95 頁）。「（問：如何招攬會員？）延續以前佳麗芙公
    司的會員，聽我講收有機垃圾變成有機肥料的過程，借款集
    資」；「（問：會員的資金誰收受？）都匯到公司的戶頭，
    南部匯到合庫南高雄，北部的是太眾信義分行，帳戶都是藍
    金公司。佳麗芙帳戶是合庫民生分行」；「（問：開立如何
    找人集資？）也是藍金公司的模式」；「（問：招攬會員借
    款內容？）每個單位3 萬6 ，一個月一期，前面的15期乘上
    15 00 ，後面的3 期乘上8100，總共18期。利率接近20% 」
    ；「（問：有無保本？本金到期是否逐月還給客戶？）是。
    每月本金剩息一起分攤還。但大都是集中在最後三個月」（
    見B2卷第328-332 頁）。均可見被告楊景雲就前揭集團之吸
    金模式等完全知情。
  3.且被告楊景雲自95年2 月即擔任佳麗芙公司之負責人，並於
    95年3月13日開設佳麗芙公司合作金庫民生分行00000000000
    00號帳戶供作藍金、開立等公司吸金款項之往來帳戶之一，
    ，並藉由該帳戶之EDI 轉帳功能發放旬獎或業績獎金等款項
    ，此有中華郵政股份有限公司臺北郵局回函及附件可稽（參
    本院甲11卷第21-300頁），並據被告楊景雲於檢察官訊問時
    所供承（見B2卷第331 頁）。且於97年4 月7 日至97年8 月
    5 日間，被告楊景雲並以悠遊網國際行銷有限公司負責人之
    名簽立悠遊網住宿券之委託銷售合約書及委託銷售簽收憑證
    作為公眾投資開立公司之擔保（參附表貳之五「開立合約K3
    」），此亦經被告楊景雲於調查站詢問時所供承（見G6卷第
    16-25 頁）。亦可見被告楊景雲係共同遂行該集團吸金業務
    之人。
  4.另證人洪百里復於本院審理時證稱：「外埔廠交給藍金公司
    後是楊景雲在現場處理，至於他在那邊是什麼職位我不清楚
    ，關於外埔廠實際運作的事情是楊景雲跟我接洽的，有時候
    他會傳達謝忠奇要找我談擴廠業務的事宜，但有關要買多少
    錢等細節是跟謝忠奇談」（見本院甲14卷第151 頁），亦可
    認定被告楊景雲就該集團以洪百里生技公司外埔廠名義對外
    吸金之事，更有直接參與。
  5.被告楊景雲本身確有直接介紹投資人參與本案投資之事實，
    亦分據證人即被告黃名薽於警局詢問、本院審理時（分見A1
    卷第84-89 頁、本院甲2 卷第44-48 頁），以及證人即被告
    許美惠於檢察官訊問時（見A7卷第140-156 頁）所證述明確
    。
  6.又依被告楊景雲辦公室的扣案資料，被告金業勤因投資人章
    麗娟投入6000餘萬，急需付款，而請被告楊景雲專案處理，
    被告楊景雲接獲被告金業勤之申請後，即批示：「30~100萬
    都可，票期希望1 星期內」，此有該申請書可稽（影本見本
    院甲7 卷第209 頁正面），被告楊景雲於本院審理時亦供承
    ：「這（上揭批示）是我寫的，這是一個附註，是金業勤告
    訴我投資人希望他還有2000萬的款項要付，投資人說30萬到
    100 萬都可以，請公司先代為處理30萬到100 萬的金額」等
    情（見本院甲15卷第187 頁反面），亦此事證可見被告楊景
    雲確有共同參與上揭集團「會員」本利發放事宜，並有相關
    參與決定之權限。
  7.另依扣案之藍金公司96年9 月份行事曆，復有記載「參訪工
    廠楊景雲」字樣（影本見本院甲3 卷第213 頁），被告楊景
    雲亦於本院審理時供承：「（問：上開行事曆還記載『參訪
    工廠楊景雲』，所指何意？）因為我要帶領參訪工廠的人去
    外埔及彰化芳苑的工廠參觀。我陸陸續續有帶領員工或員工
    邀請來的人參觀工廠，因為地屬偏僻，我也要跟遊覽車的司
    機講路怎麼走」等語（見本院甲15卷第188 頁），自亦足稽
    被告楊景雲有負責帶領有意投資之民眾至前揭「外埔廠」等
    處參觀導覽，以遊說其等投資、資借款項予前揭集團。
  (五)就被告陳亮部分亦有下列事證可稽：
  1.證人即同案被告游麗珠於檢察官訊問時即已證稱：「（問：
    會員如何招攬？）95年後陳亮就接總經理……」；「（問
    ：陳亮說他是掛名的負責人，實際經營者是你跟謝忠奇？
    ）他是掛名的沒錯，可是他是總經理」；「（問：陳亮做
    什麼？）參觀工廠也是他帶的。全省的業務也是他跑的」等
    語（見A4卷第23頁）；另證稱：「……全省的業務是陳亮
    在負責……」；「（問：洪百里股票是用送的還是買的？）
    有買有送。是會員才能買股票……怎麼配股要問陳亮」等
    語明確（見A5卷第154-162 頁）。當可認定被告陳亮自95
    年起即已擔任前揭集團之「總經理」，並負責全省之業務事
    宜。
  2.被告陳亮於調查局詢問時，已供承「約於開立生物科技股
    份有限公司（下稱開立公司）申請公司登記時（約96年8 月
    間），我應謝忠奇的請求擔任該公司的掛名負責人，後來公
    司核准設立後，不久該公司即改由林威辰擔任負責人，我改
    任『督導』」；「開立公司於97年2 月間起，以要在宜蘭縣
    冬山鄉興建有機廢棄物處理場設置建廠及營運之資金需求，
    向投資人招攬投資，並訂有『開立合約書』，投資條件為每
    單位4 萬元，開立公司每月支付利息600 元、本金1,000 元
    （總計1,600 元），24個月要全數還本，前20期每單位還本
    利1,600 元，第21至24期每單位還本利5,700 元，並以小熊
    渡假村之渡假券作為擔保」；「投資人投資前述開立公司建
    廠，可以無摺存款方式將投資款存入開立公司第一銀行東湖
    簡易分行帳戶（帳號00000000000 ）、新光銀行永安分行帳
    戶（帳號0000000000000 ）、大眾銀行信義分行帳戶（帳號
    00 0000000000 ）、臺北富邦銀行敦化分行帳戶（帳號
    00000000 0000 ）及我陳亮大眾銀行信義分行帳戶（帳號
    0000000000 00 ，該帳戶雖係我名下，但實際均由開立公司
    使用），上開銀行帳戶均由我代表公司前往開戶的，有關投
    資人交付投資款等詳情則係由謝忠奇主導財務部門運作，我
    不清楚各該帳戶存取款之詳情……」；「投資人係要投資開
    立公司所經營之有機廢棄物處理廠，本公司約定每個月支付
    投資人本息，住宿券係做為擔保品，就我所知主要原因係發
    行悠遊網之小熊公司與開立公司間有債務關係，但詳細的債
    務詳情我則不甚清楚，有以住宿券作為債權抵用，投資人並
    非向開立公司購買住宿券」等語明確（見G6卷第138-143 頁
    ）。另依卷附扣案之96年3 月之被告陳亮薪資明細，其職
    稱確為「督導」，更領取相關之「組織額」（影本見P21 卷
    第91頁）。均可見被告陳亮就前揭集團之經營模式完全知
    情，且除了擔任名義負責人外，亦有以「督導」名義等參與
    該集團之經營。
  3.被告陳亮自96年1 月間至97年3 月間亦擔任藍金公司之董
    事長，且該期間內以「藍金合約」（K1、K2）之公司負責人
    名義與投資人簽立資借合約，進行吸金行為（參附表貳之五
    ）。此外，被告陳亮於97年7 月15日遭羈押前，於集團內
    亦負責組訓業務人員、帶早會、精神講話、講課、帶人參觀
    工廠、介紹投資內容等招攬投資相關事宜，除為被告陳亮
    所供承外（分見B2卷第333-336 頁、A4卷第116-118 頁、A7
    卷第13-16 頁、P7卷第165-172 頁、本院甲2 卷第136-141
    頁），另經證人即被告楊景雲於檢察官訊問時（見A4卷第
    109 頁、B2卷第332 頁）、證人即被告文智和於檢察官訊問
    時（見A4卷第138 頁）、證人即被告黃銀雪於檢察官訊問時
    （見A5卷第42頁），分別證述明確。
  4.又依卷附96年9 月的該集團行事曆資料，亦記載係由被告陳
    亮擔任說明會、新生訓練的主持人或主講人（見本院甲3
    卷第213 頁），被告陳亮於本院審理時復供稱：「經理會
    議大概是在做業績檢討，是經理以上會參加，說明會是我們
    邀請洪百里來做技術的講解，我是做引言人，來介紹洪百里
    技術的背景。新生訓練是對公司新進人員或是對這個事業有
    興趣的人，要進來當業務人員的人即替公司招攬投資者的人
    ，講解公司的規矩及制度……」（見本院甲15卷第190-191
    頁）。另依據扣案文件，於97年6 月的「二聖營業處符合名
    單」亦記載「『陳董』答應黃麗潔做100 單贈送10張開立股
    票給客戶」（影本見本院甲8 卷第39頁）。均足稽被告陳
    亮對於前揭集團吸金業務人員之訓練及獎酬具有相當之決定
    權限。
  5.另證人即「藍金合約」（K1、K2）之「鑑證律師」李慶豐於
    本院審理時證稱：「之前見過謝忠奇、陳亮，他們委託我
    ，說有些契約在中南部簽立，站在總公司立場，怕有些業務
    人員對契約有不實的地方，所以彙整送到總公司，希望由第
    三者律師來見證……」；「（問：你是否有簽立此份『藍金
    合約書《委託憑證》』？）有。藍金公司陳亮表示他們公
    司有確實如契約書記載做其他投資工作，為了表示他們對於
    這些有確實進行及執行，他有把資料提供給我們，委託我們
    保管」；「（問：這份『藍金合約書《委託憑證》』是誰跟
    你磋商訂定的？）藍金公司的謝忠奇跟陳亮把裡面的稿擬
    好，我在文字上有做修正，之後雙方就簽約了……」等語明
    確（見本院甲15卷第84-85 頁），亦足稽被告陳亮就該集
    團合約之擬定等事宜，亦有共同參與。
  (六)就被告楊仁嵩部分，另有下列事證：
  1.證人即被告楊景雲於警局詢問、檢察官訊問時，即已先後證
    稱：「……楊仁嵩則是負責游麗珠所交付的事項及開票匯款
    等事項」；「（問：藍金公司、開立公司、開拓公司等公司
    之財務表單及電磁紀錄是由何人控管？）……，比如謝忠奇
    指示楊仁嵩匯300 萬至某人戶頭，楊仁嵩會再向游麗珠確認
    過後才會執行；有關公司財務的機密資料都是由楊仁嵩負責
    保管，他是游麗珠最信任的人」（見A1卷第37-43 頁）；「
    「（問：存摺印章等東西誰保管？）游麗珠跟楊仁嵩保管」
    ；「游麗珠跟楊仁嵩要領錢或開票，都已經將票開出去後錢
    也領走，事後再以我負責人的名義補簽我的名字」；「（問
    ：你的意思是公司97年時印章存摺都是楊仁嵩保管處理？）
    是。一直以來都是他跟游麗珠處理。我個人公司的大小章頂
    多只是當天用印會交給我，其他都是楊仁嵩保管」（見A4卷
    第106-111 頁）。另證人即被告陳亮於檢察官訊問時亦證
    述：「（問：存摺印章等東西誰保管？）有時候在楊景雲有
    時候在楊仁嵩」（A4卷第116-118 頁）。
  2.另證人即被告劉智明亦於偵訊時證稱：「庫房就是帳房在復
    興北路靠近民生東路口……楊仁嵩在那裡上班，他負責總管
    帳務」（見B2卷第319-323 頁）。證人即被告林威辰則證稱
    ：「（問：藍金、開立開拓的資金是誰在管理？）游麗珠，
    我事後有去第一銀行東湖分行去處理跳票善後，銀行說都是
    楊仁嵩在跑銀行」（見C1卷第36-37 頁）。
  3.另依扣案之97年4 至6 月份薪資紀錄，被告楊仁嵩之職稱為
    「總務」，每月薪資雖僅有45000 元（影本見本院甲8卷 第
    41-45 頁反面）。但依卷附被告王臺鳳書寫之文件，其中有
    記載「洪百里獎勵及認購之股票，張數及客戶過戶明細已交
    與楊仁嵩，請迅速交接處理」（影本見本院甲7 卷第118 頁
    ）。又開立公司於96年8 月購買宜蘭冬山鄉○○段605 、
    606 號建地作為龍德廠用地，亦是由被告楊仁嵩與地主何漳
    儒簽訂買賣契約書且以被告楊仁嵩的支票及洪百里公司的支
    票支付簽約款及用印款共1450萬元，另外由被告陳亮代表
    開立公司簽發CH0000000 號本票給地主何漳儒（影本見本院
    甲7 卷第87-92 頁）。另根據扣案同案被告游麗珠之指示文
    件，其中指示內容為「仁嵩：這是黃維和之客戶名單請優先
    發」、「若不足黃姐個人稍後」、「向洸熙明天急15萬請優
    先處理」（影本見本院甲7 卷第394 頁）。被告楊仁嵩於本
    院審理時，就此亦供承「（問：根據扣案資料，有人指示你
    優先發放黃維和客戶的款項，指示內容為『仁嵩：這是黃維
    和之客戶名單請優先發』、『若不足黃姐個人稍後』、『向
    洸熙明天急15萬請優先處理』，是何人指示？）這份資料應
    該是游麗珠的筆跡，游麗珠是有跟我指示這部分，但我不知
    道是不是有人指示她來指示我。我應該是有照她的指示優先
    處理」（見本院甲15卷第194 頁）。依此等事證，均可見被
    告楊仁嵩就前揭集團之經營，乃至於本利之發放等事項均有
    參與，且有相當之處理權限。
  4.復查，被告楊仁嵩應同案被告謝忠奇之要求，於佑寧公司案
    件期間及本案期間均係仁橋公司之負責人，此有仁橋公司營
    業稅稅籍等各項登記資料（見P16 卷第225-228 頁、本院甲
    7 卷第11-17 頁反面），並據被告楊仁嵩所自承（見本院甲
    15卷第193 頁）。被告楊仁嵩並於96年1 月至9月 間，即前
    揭集團以佳麗芙或藍金合約吸金期間，以仁橋公司臺北富邦
    銀行龍江分行000000000000號帳戶先後密集自佳麗芙、藍金
    公司取得集團所招攬之資金，持續計55筆款項，金額逾6000
    萬元，此有該等帳戶資料可稽（見B2 卷 第118-144 頁、
    P17 卷第186-192 頁、本院甲11卷第21-300頁）。此外，被
    告楊仁嵩另於96年4 月24日依同案被告謝忠奇之指示，而自
    藍金公司合作金庫銀行南高雄分行0000000000000 號帳戶提
    領鉅額現金1000萬元，已有銀行交易及大額通貨申報資料在
    卷可稽（見本院甲14卷第56 、69 頁），並經被告楊仁嵩供
    承不諱（見本院甲15卷第194 頁反面）。嗣後，被告楊仁嵩
    接續於97年2 月至8 月間，即上揭集團以開立合約吸金期間
    ，再以上開000000000000 號 帳戶頻繁自開立公司取得資金
    ，前後計53筆款項，金額逾1900萬元，此亦有交易資料可稽
    （分見B3卷第109-111 頁、B4卷第94-100頁反面）。再者，
    被告楊仁嵩亦應同案被告謝忠奇之要求，於佑寧案件公司期
    間及本案期間擔任禾鴻公司之監察人，此有禾鴻公司之公開
    資訊觀測站資料可稽，並經被告楊仁嵩於本院審理時所陳明
    （分見本院甲15卷第37-51 頁、第193 頁），而卷附銀行交
    易資料顯示，佳麗芙公司合作金庫民生分行0000000000000
    號帳戶，自96年5 月28日至97年7 月24日期間，經常有每次
    數十萬或數百萬之款項（見本院甲11卷第63-259頁），流入
    禾鴻公司董事長王經宇彰化銀行南港科學園區分行00000000
    000000號、禾鴻公司彰化銀行南港科學園區分行0000000000
    0000號、禾鴻公司彰化銀行南港科學園區分行000000000000
    00號帳戶（分見本院甲15卷第37-51 頁王經宇任職紀錄、甲
    9 卷第243 頁之帳戶資料、甲12卷第100 頁被告楊仁嵩匯款
    單、甲9 卷第213 頁之帳戶資料），證人王經宇於本院審理
    時則證稱係因禾鴻公司資金調度之需，而與同案被告謝忠奇
    之集團有上開資金往來之情事等語（見本院甲15卷第110 頁
    ）。又被告楊仁嵩元大商業銀行民生分行00000000000000號
    帳戶，從96年8 月1 日至96年9 月11日有前揭集團之會員、
    藍金公司、被告趙素月等，存或匯入款項，而被告楊仁嵩該
    帳戶在96年9 月11日匯出1000萬元及1050萬元至禾鴻公司臺
    灣中小企銀南港分行00000000000 號帳戶，再由禾鴻公司該
    帳戶於96年9 月14日及17日提領出6000餘萬元，亦有該等銀
    行之交易資料可稽（被告楊仁嵩帳戶資料見本院甲9 卷第
    186-192 頁；禾鴻公司帳戶資料見本院甲10卷第30-32 頁）
    。前開禾鴻公司與被告楊仁嵩有鉅額資金往來等情，亦經證
    人王經宇證稱係因同案被告謝忠奇推薦被告楊仁嵩擔任禾鴻
    公司監察人，而以其監察人身分及前開資金流向方式參與該
    公司之增資等語（見本院甲15卷第110-111 頁）。是以，被
    告楊仁嵩擔任仁橋公司之負責人，以其所管控之仁橋公司銀
    行帳戶，或以其本人之銀行帳戶，與同案被告謝忠奇共同從
    事吸金款項之調度事宜，被告楊仁嵩實則身居集團總管帳房
    之要職，負責集團所招攬資金之收存、領取、匯撥、寄名投
    資等核心職務，其事證亦屬明確。
  5.另證人即「藍金合約」（K1、K2）之「鑑證律師」李慶豐於
    本院審理時證稱：「……而在做契約見證工作當時，我見過
    楊仁嵩，楊仁嵩負責把契約彙整給我，由我做契約見證的工
    作，楊仁嵩每個月也會計算一共見證了幾份契約，由我們事
    務所跟楊仁嵩請款」；「（問：這份『藍金合約書《委託憑
    證》』是誰跟你磋商訂定的？）藍金公司的謝忠奇跟陳亮
    把裡面的稿擬好，我在文字上有做修正，之後雙方就簽約了
    。楊仁嵩有把盤錦公司股票還有洪百里公司的合約書、匯款
    單再送交給我」；「應該是楊仁嵩有送過，其他由他們公司
    小姐也有送過，楊仁嵩到事務所除了有送過合約書，另外藍
    金公司也請他送匯款及簽約的契約書及股票來事務所」（見
    本院甲15卷第84-86 頁）。當足認被告楊仁嵩就該集團吸金
    合約之彙整、交付「鑑證律師」等事宜，亦有共同參與。
  (七)被告林威辰部分復有下列事證：
  1.依據藍金等公司遭扣案之「行政部門客戶資料」明細及相關
    合約紀錄，其中以被告林威辰為「本次業務」之投資人包含
    王碧霞、林淑娥、林雅玲、胡佳琪……蘇英芳等26人，此等
    投資人簽訂之藍金或開立合約達34件，金額達3 千5 百餘萬
    元（詳見附表肆之四、肆之五所示之事證），足認被告林威
    辰自96年2 月10日起即已參與藍金合約之招攬業務。另被告
    林威辰於本院審理時亦供承：「（問：根據各營業處的業績
    資料，臺中山燁的客戶王碧霞、林淑娥、林雅玲、胡佳琪…
    蘇英芳等人的業務人員是你，則這些客戶加入投資的業績獎
    金，你和鄭麗紅如何分配？《提示B1卷第51頁並告以要旨》
    ）當初我跟謝忠奇說這些業績獎金全部都再轉投資進去做為
    設廠我自己的投資款，這些人是我的朋友，他們之後也有投
    資藍金公司，他們會投資是因為我跟他們介紹他們才投資的
    ，……我大概會領到他們投資款的10％做為業績獎金」（見
    本院甲15卷第196 頁）。
  2.再者，證人謝碧榮於調查站詢問時證述：「我係要投資開立
    公司所經營之有機肥料廠，該公司約定要每個月給我本息，
    根本與住宿券無關。且公司在臺中縣外埔鄉設廠後，賴永富
    曾經開車帶我前往參觀，林威辰曾在現場向投資人說明作業
    流程，97年7 月24日芳苑廠之開工典禮林威辰亦曾在現場向
    投資人說明作業流程及公司前景」（見G1卷第48-50 頁）。
    並且依卷附扣案之「97年4 月11日同意書」，其上並有記載
    「茲同意臺中營業處林威辰提議於4 月11日起至4 月15日止
    ，業務人員累積達成200 單位者，除原獎勵措施外，額外敘
    獎新臺幣20萬元」等內容（影本見P21 卷第90頁），均可見
    被告林威辰係有參與投資業務推廣之事宜。另被告林威辰亦
    有在「謝碧榮」之投資紀錄及分公司為「臺中山燁」的「開
    拓換股憑證簽收單」上簽收，此有該扣案簽收單（影本見本
    院甲7 卷第315 頁），並為被告林威辰所供承（見本院甲16
    卷第84頁）。
  3.另證人即被告陳亮於調查局詢問時即證稱：「開立公司96
    年8 月間設立，設址於臺北市○○○路○段6 號8 樓，公司
    於臺中市設有經銷處，設址於臺中市○區○○路424 號15樓
    之1 」（見G6卷第138-143 頁），亦知被告林威辰係以其臺
    中市○○路之上開15樓辦公室作為開立公司於臺中市之經銷
    處。
  4.被告林威辰復於97年1 月間起擔任開立公司之董事長（詳附
    表貳之三所示之公司登記資料），又於96年12月間至97 年9
    月間以開立合約（K3、K4）公司負責人名義書立該等合約（
    詳附表貳之五所示之事證）。雖被告林威辰於調查局詢問時
    供稱：「就在97年4 月16日，指示楊景雲來我位於臺中市○
    ○路424 號15樓之1 的辦公室來與我簽立委託協議書，內容
    為承諾由我擔任負責人期間，倘若開立公司有任何不法情事
    ，都由楊景雲承擔等協議」（見G6卷第148-157 頁），並提
    出該委託協議書1 紙為證（見G6卷第158 頁，同影本本院甲
    1 卷第196 頁），惟被告林威辰既自96年2 月10日起即已參
    與藍金合約之招攬業務，對於該集團所從事以顯不相當報酬
    招攬投資之事，已知之甚詳，卻仍願意自97年1 月間起擔任
    該集團所屬開立公司之董事長，自96年12月間起以開立合約
    公司負責人名義書立該等合約，當不能以該所謂「委託協議
    書」所載，而卸免其刑責。
  5.另依據扣案之文件資料，業務人員黃維和97年8 月12日時因
    家中喪事，急需用錢，向公司申請優先發放業績獎金，被告
    林威辰於97年8 月14日批示「請處理辦喪事急需費用！」（
    影本見本院甲7 卷第393 頁反面），亦足稽被告林威辰擔任
    開立公司之負責人，於該集團內亦有相當之權限。
  (八)依上揭事證，足認被告楊景雲、陳亮、楊仁嵩、林威辰確
    有共同參與該集團會員招募、資金收受、本利發放，以及資
    金調度等財務事宜，其等前揭抗辯，均不足採。復依附表貳
    之四所示之事證，爰認定其等就事實欄壹所示之以顯不相當
    報酬吸收資金之行為，其等有犯意聯絡及行為分擔之期間詳
    如附表貳之四所示。
五、被告鄭麗紅、王臺鳳、文智和、倪素貞、張辰鐘、戴美娜雖
    然否認為前揭集團「臺中山燁營業處」、「臺北登凰營業處
    」、「臺北松江營業處」、「乾媽組織營業處」、「板橋漢
    生營業處」、「高雄二聖營業處」之負責人，並從事招攬投
    資人參與投資前開7 種資借或投資合約之情事。然查：
  (一)被告鄭麗紅部分：
  1.據證人即被告楊景雲證稱：「鄭麗紅都是負責臺中的業務」
    （參A6卷第202-205 頁）；「鄭麗紅係藍金公司之臺中經銷
    商副總，亦為佳麗芙公司之副總經理」、「鄭麗紅負責幫佳
    麗芙公司、藍金公司招募新會員」（參P4 卷 第90-95 頁）
    ；「很多都透過經銷據點，如鄭麗紅是臺中的據地，佳麗芙
    跟藍金的會員會將款項交給鄭麗紅，鄭麗紅再匯給藍金」、
    「（問：你們發放洪百里公司股票是怎麼一回事？）是要送
    給會員，是鼓勵會員，感謝參與藍金階段性的借款設廠」、
    「（問：什麼條件可以拿到洪百里公司的股票？）都是拿給
    經銷商，由經銷商給給會員……」、「（問：所以你只交給
    經銷商黃至成、戴美娜、鄭麗紅這三人？）對，經銷商他們
    自己再去面對會員」、「（問：黃至成、戴美娜、鄭麗紅他
    們三人有帶會員到『洪百里生物科技股份有限公司』參觀？
    ）有，他們要來就會通知我及陳亮，之後我們就會引導他
    們來工廠並做解說，讓他們瞭解利息的發放方式」（參P18
    卷第304-314 頁）。
  2.證人即被告陳亮則證述：「（問：鄭麗紅呢？）她是我介
    紹跟謝忠奇認識的」、「鄭麗紅是召藍金的會員」（參P7卷
    第165- 172頁）。證人謝碧榮亦證稱：「（問：本次投資除
    了賴永富外，還有無跟本案其他被告接觸？）有，洪百里、
    鄭麗紅，鄭麗紅是他們的副總，他告訴我說賴永富說的是事
    實，且他們機構很大，他們公司的人會出來說明」（參A7卷
    第119-125 頁）。
  3.此外，被告鄭麗紅亦自承：「林威辰所招攬的業績我是有分
    到一個單位500 元的獎金，當初公司是說要補貼我500 元獎
    金，因為他們那邊的業務也會賣我們的海洋深層水，算是總
    業務的補貼」（見本院甲15卷第196 頁）。
  4.另依扣案卷附藍金等公司通訊錄所載，「臺中山燁：403 臺
    中市○○路424 號11樓之2 」、「鄭麗紅0000-000-000」等
    內容，可知被告鄭麗紅係該處連絡人之一（參A1卷第71頁）
    ，而「楊仁嵩0000000000門號─電話簿資料」亦顯示出「鄭
    姐─鄭麗紅0000000000臺中業務」之紀錄（參偵查A1卷第
    77-78 頁），且被告楊仁嵩亦於警詢時供稱其上開電話簿所
    列聯絡對象均係公司之員工或業務（參偵查A1卷第73-76 頁
    ）。再者，按山燁有限公司公示資料所載，其代表人即為被
    告鄭麗紅（參本院甲2 卷第161-162 頁）。又證人即同案被
    告游麗珠於檢察官訊問時，復證述「山燁」係被告鄭麗紅之
    公司等情明確（見A7卷第9 頁）。
  5.依上揭事證顯示鄭麗紅以「臺中山燁」作為藍金等公司營業
    處之一，並就「臺中山燁」營業處之吸金業績參與分紅，其
    所稱僅介紹謝碧榮與洪百里見面，磋商合資設肥料廠事宜云
    云，不足採信。
  (二)被告王臺鳳部分：
  1.證人即被告楊景雲於偵查中證稱：「『王臺鳳』在97年7 月
    中旬以後頂替游麗珠成為公司的『教育長』」（參A1卷第37
    -43 頁）；「（問：王台鳳是公司的業務？）本來是投資人
    ，後來是公司的經理，只要是經理就是業務的主管，本身也
    有招攬業務」（參A4卷第106-111 頁）；「（問：為何王台
    鳳用登凰公司的名字？）每個人要出去設立經銷商就要設立
    公司的名字，因為要對開發票的動作」（參A6卷第202-205
    頁）；「王台鳳、鄭麗紅他們都是當地經銷商的負責人，都
    稱副總」（見A6卷第202-205 頁）。又證人即同案被告游麗
    珠於檢察官訊問時，復證述「登凰」係被告王臺鳳之公司等
    情明確（見A7卷第9 頁）。
  2.被告王臺鳳亦於警局詢問時自承：「我是在96年4 、5 月間
    經朋友陳康桂介紹前往參觀臺中外埔廠，該廠是從事環保相
    關產業，過程中洪百里本人親自解說......之後我就聽信他
    而投資『藍金科技實業股份有限公司』......在臺北市松山
    區○○○路20 1-18 號11樓（臺塑大樓後棟）認識游麗珠，
    當時游麗珠一直介紹該環保產業是很有前景的未來產業，當
    時因為我質疑她投資款項投資人如何能知道是否有專款專用
    ，她便出示公司帳戶存摺給我們看強調公司的財務是由她全
    權負責處理，要我們相信她，還說她跟謝執董（後來我才知
    道叫謝志堅）合作多年一直配合的很好，以前也因此賺了很
    多錢，以前我們都沒有跟上，這一次要我們跟著他們的腳步
    賺錢」（參A1卷第102-108 頁）；「我曾經多次前往該公司
    位於敦化北路臺塑大樓後棟的11樓與南京東路二段6 號八樓
    的辦公室」（參A1卷第111-117 頁）。「（問：為何警方從
    該公司查扣之電磁紀錄『970720旬獎』中，可見會員『杜雪
    娥』、『畢文心』、『牟嘉薇』、『李杏苑』等人之旬獎紀
    錄裡，『本次業務』欄均記載為你本人姓名？為何你跟『杜
    雪娥』、『畢文心』、『牟嘉薇』、『李杏苑』等人的借貸
    關係會在公司電腦裡留下紀錄？）是他們公司自己記載；因
    為我用他們的名義投資」（見A1卷第102-108 頁）。
  3.另證人楊朝榮則於偵審時，先後證述：「（問：是否認識王
    《按即王臺鳳》？）經過苟于迺文認識的，在他家認識的」
    ；「（問：王有無招攬你投資公司？）王在苟于迺文家裡介
    紹藍金公司的產品，我沒有去看場」（參A6卷第89-95 頁）
    ；「（問：王有無跟你講怎麼借款及如何還款等事情？）有
    」（參A6卷第89 -95頁）；「（問：如何匯款？）匯款單，
    王給我帳號我自己匯過去的」（參A6卷第89-95 頁）；「王
    臺鳳當初說投資這個獲利很大，有30％的利息，一年半就可
    以收回，當時我沒有問為什麼獲利這麼高，當初也有說藍金
    公司在做什麼，但當時我不是很在乎，所以就沒有記得」（
    見本院甲15卷第206 頁反面）；「王臺鳳也有給我們看一些
    公司的簡報」（參本院甲15卷第206 頁反面）；「（問：你
    以家人李杏苑、楊巧圓的名義投資，是投資給藍金公司，還
    是借款給王臺鳳，由王臺鳳再幫你投資？）當時是王臺鳳介
    紹的，我是直接投資藍金公司，不是借錢給王臺鳳讓王臺鳳
    去投資」（參本院甲15卷第207 頁反面）。而證人苟于迺文
    則證述：「（問：有無投資借款給藍金？）有，96年5 月開
    始投資一千多萬」（參A6卷第89- 95頁）；「（問：誰招攬
    介紹你投資藍金？）王臺鳳」（參A6卷第89-95 頁）；「（
    問：王怎麼招攬的？）他說是特別的機會，利息比較多，就
    是有利息」（參A6卷第89-95 頁）；「（問：如何匯款？）
    匯到藍金公司」；「（問：帳號誰跟你講的？）王」（參A6
    卷第89-95 頁）。
  4.另根據投資人苟于迺文之記載，其在96年7 月至97年5 月期
    間合計有972 萬元之款項匯入登凰公司合作金庫松江分行的
    帳戶（見A6卷第128 頁），即登凰公司的銀行帳戶有供作收
    受投資人之款項。此外，被告王臺鳳96年7 至8 月期間於公
    司「出勤考核表」上持續有27次之簽到紀錄（參本院甲7 卷
    第289-31 2頁反面），其亦曾於97年8 月7 日指示藍金等公
    司之人員「淑華」處理股票事宜，並手寫交辦「洪百里獎勵
    及認購之股票，張數及客戶過戶明細已交與楊仁嵩，請迅速
    交接處理」、「購買禾鴻公司（6149）私募1,000,000 股之
    購買憑證」、「以上請於8 月20日前處理完畢」等事項（見
    本院甲7 卷第118 頁）。嗣後，應同案被告謝忠奇之請，被
    告王臺鳳亦於97年9 月6 日、97年9 月7 日分別在臺北、臺
    中、高雄的「藍金全省說明會」中擔任發言人，以使投資人
    對公司繼續有信心，而其對象就是全省已經投資的投資人，
    此有卷附之說明會資料可稽（見B3卷第254-255 頁），並經
    被告王臺鳳於本院審理時所供承（見本院甲16卷第61-62 頁
    ）。
  5.綜上可知，被告王臺鳳不僅招攬苟于迺文等人個別投資至藍
    金或開立等公司，其亦擔任說明會之主講人之一，其另更以
    登凰公司之名義先集聚眾人之資金，再投資至藍金或開立等
    公司，並以登凰公司之名義配合開出發票提供予藍金等公司
    ，則伊所稱未曾於藍金公司從事業務，未招攬投資或領取佣
    金，無在藍金公司辦說明會時當說明人，伊係向親友借款再
    投資藍金等公司云云，實不足採信。
  (三)被告文智和部分：
  1.據證人孫艾琳證稱：「我是在96年7 月19日的時候經朋友文
    智和（他的電話……）跟我介紹後透過他投資該公司……我
    總共投資108 萬元（每單位36000 元×30單位）」（參A2卷
    第154-157 頁）；「所投資的款項108 萬元，要我匯到他指
    定的帳戶（合作金庫南高雄分行、帳號0000000000000 、戶
    名藍金科技實業股份有限公司），我是從華僑銀行臨櫃匯款
    的」（參A2卷第154-157 頁）；「我都是打……電話跟他聯
    絡，我不知道他在什麼公司擔任何職務、他有跟我說他們跟
    負責人陳亮很熟，他應該有收取佣金、但是實際金額我不
    清楚」（見A2卷第154-157 頁）。
  2.證人即被告劉智明則證稱：「『臺北松江』之負責人是文智
    和，已經停業大約一年了」（參A1卷第65-70 頁）。被告文
    智和亦於本院審理時自承：「（問：據劉智明在警局詢問時
    稱，臺北松江營業處之負責人是你，有無意見？《提示A1卷
    第67頁並告以要旨》）這個地址是一間旅行社的地址，我在
    那邊有一張桌子，幫忙招攬客戶，有時候也做一些保險的業
    務，我參觀工廠並投資，櫃臺小姐要我留一個住址，其實基
    本上沒有在運作，只有1 、2 個月時間。後來藍金公司搬到
    南京東路，沒有人告訴我，我到處找才找到。我招攬的投資
    人都是我的好朋友及軍中的學長……」等語（見本院甲16卷
    第66-67 頁）
  3.被告文智和復供承：「我未曾進該公司上過一天班，我只有
    在外面擔任該公司業務員工作……我都是直接打電話（……
    ）陳亮聯絡」（參A1卷第97-101頁）；「我曾經介紹陳玉
    娟、歐陽彥黨、孫艾玲、還有我內人王福君等人投資；投資
    一個單位是新臺幣3 萬6 千元，投資為期18個月……換算年
    利率是20％」（參A1卷第97-101頁）；「前述陳玉娟等四人
    都是在我安排聯絡下搭乘公司準備的遊覽車到臺中外埔廠參
    觀，公司就有安排說明會、有一次在外埔廠謝志堅跟洪百里
    有上臺演說、那一次是陳亮主持」（參A1卷第97-101頁）
    ；「（問：投資人孫艾琳向警方表示：要對『藍金科技實業
    股份有限公司』負責人楊景雲跟陳亮、業務員文智和提出
    告訴並要求賠償我的損失總共是新臺幣954000元。你有何意
    見？）我佣金沒有回饋給他，我應該賠償他，但如何賠償我
    會去跟他商討」（參A1卷第97-101頁）；「我很後悔介紹我
    內人跟一些朋友加入」（參A1卷第97-101頁）；「（問：介
    紹他們之後有無領取業績獎金？）有。公司匯到我的戶頭」
    （參A4卷第135-139 頁）；「（問：業績獎金怎麼計算？）
    一個單位4 萬，給我6500元。我有些獎金也有回饋給我得客
    戶，我承認我有領到業績獎金」（參A4卷第135-139 頁）；
    「（問：當初為何投資藍金公司？）陳亮跟謝志堅透過公
    司的業務寄東西到我家，有時候去參觀工廠時，陳跟謝有負
    責接待，上臺講話」（參A4卷第135-139 頁）；「（問：怎
    麼知道公司匯給你的錢哪些是旬獎哪些是業績獎金？）我將
    我介紹的人的匯款單影印後去公司交給他們得行政人員。他
    會跟我講多少獎金的數額。孫和歐陽彥黨是我介紹的沒錯」
    （參A4卷第135-139 頁）；「介紹投資人，當初合約上的負
    責人有說要分紅給我，應該是指所謂的佣金」（參本院甲2
    卷第44-48 頁）。
  4.另有扣案之「最High委託經營加盟環保事業」的文宣資料內
    ，記載「加盟金3 萬6 千元（一單位）」「每月本利攤還：
    NT$1500 ，共15個月NT$8100 ，共03個月」、「每月紅利定
    時匯入帳戶」、「一年半合約期滿」、「產業律師信託」、
    「微利時代加盟千億廢棄物回收資源產業輕鬆獲利」等等與
    藍金合約書資借方式相同之宣傳事項，被告文智和並在「詳
    情請洽」的空白處記載其手機號碼及其姓名（見A4卷第147
    頁）。復有扣案之「PLG 微生物資源化處理系統」文宣在卷
    可稽，其內記載「原料不需成本，還可收處理費」、「生產
    有機肥料，市場供不應求」、「廚餘撈出24億元綠寶石」等
    宣傳事項，並有洪百里公司彰化一廠及外埔廠的外觀圖示及
    洪百里公司的簡介等內容，被告文智和並在「歡迎索取『建
    廠專案』企劃書」項下記載其手機號碼及其姓名（參A4卷第
    148 頁及反面），應係供推展業務使用。此外，根據被告文
    智和之匯款資料，其在97年11月及98年2 月曾匯款給歐陽彥
    黨，金額分別為5 千元及3 千元（參A6卷第74頁）。
  5.依上開事證，被告文智和所稱僅因基於有利同享之故，而告
    知親友投資藍金公司，並未從事獲取利益云云，不足採信。
  (四)被告倪素貞部分：
  1.據證人陳靜華證稱：「我是在96年7 月份的時候經朋友倪素
    貞跟我介紹『藍金科技實業股份有限公司』，他跟我介紹該
    公司是做有機廢棄物處理的行業，並跟我介紹說存入10單位
    是新臺幣36萬元，為期18個月，每個月依該公司所訂之本利
    每個月可以領回所存入款項……可領回468000元，換算年利
    息大約是20％，因為倪素貞他三天兩頭就一直打電話說服我
    要我加入該公司的會員，我為了不讓他一直煩我，便在97年
    07月20日透過倪素貞參加投資36萬元」（參A2卷第234-23 6
    頁）；「幾乎都是倪素貞主動跟我電話聯絡，他的電話我記
    在家裡；他說他是掛名的副總經理」（參A2卷第234-236 頁
    ）。
  2.證人璩大維證稱：「我是在95年間（正確時間已不記的）的
    時候經母親倪素貞（他的電話……）跟我介紹後透過他投資
    『洪百里』等公司，他跟我說該公司是處理廚餘及資源回收
    的行業……我前後總共投資金額大約在1500餘萬元左右」（
    參A3卷第32-35 頁）；「因為我在臺中工作，所有每筆投資
    都是我從臺中匯到我臺灣銀行敦化分行及我郵局的戶頭，再
    由我媽媽從幫我保管之前述二個帳戶中匯出每筆投資款項」
    （參A3卷第32-35 頁）。
  3.證人璩維霆證稱：「我是在96年間（時間忘記）因我母親倪
    素貞告訴我有一間叫藍金科技實業股份有限公司的公司值得
    投資，所以當時我就拿新臺幣約120 萬元交給我母親去投資
    ，之後因為一直都由我母親代我運作投資的事情……我只記
    得前後所投資約新臺幣1500萬，至於公司如何攤還及其他細
    節我就沒有了解太多」（參A3 卷 第36-38 頁）；「我都是
    將金額交付我母親處理，至於過程我就很少過問」（參A3卷
    第36-38 頁）。
  4.另證人即被告楊景雲證稱：「（問：副總是誰？）陳亮之
    前掛副總，後來有改成倪素貞」（參A6卷第202-205 頁）；
    「（問：副總做什麼？）要上課」（參A6卷第202-205 頁）
    ；「（問：倪素貞年紀大可以上課？）他POWER 很強」（參
    A6卷第202-205 頁）。亦據證人即被告劉智明證稱：「另外
    倪素貞是資深經理並負責獨立運作的一個組」（參A1卷第65
    -70 頁）。證人即同案被告游麗珠於檢察官訊問時，復證述
    「乾媽公司」係被告倪素貞之公司等情明確（見A7卷第9頁
    ）。
  5.被告倪素貞則供承：「（問：有無介紹他人去藍金公司？）
    有，從93年開始到現在」（參B4卷第36-38 頁）；「（問：
    有無去公司？）我幾乎天天去」（參B4卷第36-38 頁）；「
    （問：公司實際負責人？）公司名字一直換，但那些人都一
    樣，我感覺謝忠奇最大，游麗珠管錢」（參B4卷第36-38 頁
    ）；「（問：有無用你個人名字投資？）沒有」（參B4卷第
    36-38 頁）。被告倪素貞復供稱：「（問：你如何遊說其他
    人將錢借貸給『藍金科技實業股份有限公司』等公司？）我
    都沒有刻意去介紹，我是拿報載刊登藍金科技實業股份有限
    公司之新聞而向他人介紹」（參A1卷第227-231 頁）；「謝
    執董稱都將錢拿去蓋工廠，但後面半年他們是說錢拿去借給
    上櫃公司『禾鴻公司』」（參A1卷第227-231 頁）；「公司
    要給我錢時（不清楚是還我的錢或是薪水）我都叫公司繼續
    加碼將錢借貸給公司」（參A1卷第227-231 頁）；「（問：
    是否認識陳靜華？）認識」（參A7卷第140-156 頁）；（問
    ：有無介紹他投資？）有。有帶他去藍金公司」（參A7卷第
    140-156 頁）；「（問：乾媽實業公司是誰的？）我成立的
    公司」（參A7卷第140-156 頁）；「（問：有無取得股票或
    佣金？）洪百里股票」（參A7卷第140- 156頁）；「（問：
    嘉義該案件都已經判刑了，為何還要繼續做招募會員吸金工
    作？）謝忠奇跟游麗珠都說沒有關係」（參B4卷第36- 38
    頁）；「（問：根據扣案公告資料，在『佑寧生物科技第一
    次管理委員會籌備會』的決議事項中，管理委員會的總幹事
    為蕭在昆，你是臺北委員之一，為何會有此『管理委員會』
    ？《提示B1卷第90-91 頁並告以要旨》）這跟自救會是一樣
    的意思，當時佑寧公司也是被檢調查了，就沒有辦法再發錢
    了，大家投資的錢都被套住了，就成立了這個管委會」（參
    本院甲16卷第85頁）；「（問：你為何擔任委員？）我不太
    清楚，可能是因為我投資的比較多，我都是用自己家屬的錢
    投資，自己的錢在裡面，管起來應該比較負責」（參本院甲
    16卷第85頁反面）；「（問：當時佑寧公司都已經被檢警調
    查了，為何妳之後還會在謝忠奇所主導的公司之內任職？）
    因為謝忠奇一直說會把我們過去的錢再賺回來還給我們，而
    且他有一陣子表現的不錯，有一些錢匯還給我們，而且這個
    環保的案子我總覺得地球需要這樣的案子，而且有工廠也有
    有機肥料，感覺很踏實，就跟著謝忠奇了」（參本院甲16卷
    第85頁反面）。
  6.再者，被告倪素貞96年7 至8 月期間於公司「出勤考核表」
    上持續有43次之簽到紀錄（參本院甲7 卷第289-312 頁反面
    ），而公司97年4 至6 月份業績獎金表顯示，被告倪素貞（
    以「乾媽實業」之名登載）職稱為副總，以其為首之組織成
    員尚有陳純美、黃秋蓮、莊素蓉、徐熊芳、朱永晟、被告韋
    德華、王萬鎰、姜陳爽秋、林俍禎、被告洪麗香、被告吳月
    嬌、被告丁劉淑賢等人，且該期間內被告倪素貞（以「乾媽
    實業」之名登載）反覆每半月領取66萬餘元至104 萬元不等
    之自展額獎金及13萬餘元至45萬餘元不等之組織額獎金（見
    本院甲8 卷第41-45 頁反面）。其獎金領取及計算情形，亦
    另有「藍金科技實業有限公司97年5 月份乾媽組織5/16-6/5
    業績獎金表」、「乾媽業獎計算明細」等文件在卷可稽（見
    本院甲8 卷第47-48 頁）。又除乾媽實業之經理組業績紀錄
    以外（見B1卷第17-18 頁），公司7/1-7/4 經理區考核結果
    中，尚有經理區乾媽實業之獎金減1 萬之紀錄（參本院甲9
    卷第78頁）。
  7.上開事證顯示，伊所稱從來都不知及未收取紅利、利息等報
    酬云云，實不足採信。
  (五)被告張辰鐘部分：
  1.根據證人艾國慶庭呈之存摺及其註記事項等（參A4卷第68-1
    至68-3頁），伊總共投資72萬元，其中60萬元的佣金由被告
    張辰鐘領取，另12萬元的佣金10% ，扣完稅後為11,280元，
    由菘磊實業（高雄二聖營業處負責人戴美娜所設立之公司，
    參J1卷第83-91 頁，另詳下述）撥付給伊。
  2.證人即同屬板橋漢生營業處之被告石中瑾復於本院審理時證
    述：「（問：為何妳97年6 月的薪資是記載在漢生業務處下
    ？）漢生是那個營業處的名稱，高維皎負責那裡的一些帳務
    ，整個漢生營業處負責的人是張辰鐘，高維皎負責一些帳戶
    的轉帳」（見本院16卷第84頁反面）。證人即被告楊景雲亦
    於檢察事務官詢問時證稱：「張辰鐘擔任藍金公司二聖《漢
    生》聯絡處……之負責人，擔任就近與藍金公司聯繫配合產
    品發表、投資觀摩說明會、參觀工廠等招募會員之活動……
    」（見P4卷第92頁）。
  3.再者，被告張辰鐘於本件偵審期間，就其在上開漢生營業處
    （板橋市○○○路337 號3 樓301 室）成立藍金公司聯絡處
    ，並由伊擔任該處負責人，配合藍金公司招募會員之活動，
    及找來新會員可以退款3,500 至4,000 元之佣金等情，亦坦
    誠不諱（見本院甲16卷第68頁反面、P19 卷第8-13頁）。
  4.再者，根據漢生營業處之97年6 、7 月薪資獎金紀錄所載，
    被告張辰鐘前開二個月份透過高維皎合庫五洲分行之帳戶分
    別獲取90萬餘元及7 萬餘元之獎金（見本院甲7 卷第121-
    123頁反面）。
  5.前開事證均顯示被告張辰鐘所辯稱由其以艾國慶名義匯款，
    作為償還他的債務及伊沒拿佣金云云，並不可採信。
  (六)被告戴美娜部分：
  1.證人即被告陳亮於偵查中證稱：「我原係佑寧生物科技公
    司的幹部、戴美娜原係佑寧生物科技公司其中一家分公司菘
    磊公司的主管，我們都是游麗珠與謝忠奇的下線，所以游麗
    珠與謝忠奇開設藍金公司、開立公司後，又將我與戴美娜納
    入旗下參與募資工作」（參P7卷第87-90 頁）。
  2.另依卷附公告資料，在「佑寧生物科技第一次管理委員會籌
    備會」的決議事項中，被告戴美娜係擔任高雄委員之職（B1
    卷第90-91 頁），可知被告戴美娜對於佑寧公司違法吸金業
    務，原即有所參與，嗣後又加入藍金與開立公司募資之工作
    。其作業方式，則如證人即被告楊景雲於偵查中所證述：「
    （問：戴美娜是誰找來的？）她是藍金及佳麗芙公司的經銷
    商，她找會員後就會傳名單給公司，之後她就會匯錢到公司
    來，我會根據他傳來的會員資料，每個月匯利息給會員」（
    見P18 卷第304-314 頁）；證人即被告楊景雲亦於檢察事務
    官詢問時證稱：「……被告戴美娜負責藍金公司會員之招募
    ……」（見P4卷第92頁）。
  3.至於被告戴美娜係高雄二聖營業處之負責人等情，亦經證人
    即同案被告張辰鐘供述在案：「（問：你在另案調查局詢問
    時稱，二聖是位於高雄市○○路的菘磊實業公司，負責人為
    戴美娜，漢生則是位於板橋市○○○路337 號3 樓301 室之
    藍金公司聯絡處。你與戴美娜是保險公司同事，戴美娜希望
    你和她一樣在臺北成立公司拓展藍金公司的業務，……等語
    。是否實在？《提示P19 卷第11頁並告以要旨》）實在」（
    參本院甲16卷第68頁反面）。
  4.此外，有關招攬投資及獲取佣金等情，被告戴美娜已供述：
    「許惠玲、師樹松是我招攬的會員，師樹松所投資的部分合
    約應該是期滿了」；「（問：被害人謝宏義筆錄中指稱在96
    年7 月、9 月的時候，曾分別透過你投資『藍金公司』二筆
    各36萬元之合約，是否屬實？）確有此事」；「（問：你拿
    多少業績獎金？）有送給我股票。謝忠奇送的」；「（問：
    （提示公司報表）卜明道等人是否你介紹的？）是。這些人
    都是朋友或者朋友的朋友，且這些人會掛在我名下是因為高
    雄二聖是我負責的」；「（問：分到多少佣金？）一個單位
    3 千，但我忘記分到多少錢」（參A1卷第355-360 頁、A5卷
    第231-233 頁、A7卷第140-156 頁）。
  5.綜合前開事證，可知被告戴美娜所稱伊僅介紹好友許惠玲投
    資及伊沒有拿到任何佣金云云，實不足採信。
  (七)依上揭事證，足認被告鄭麗紅、王臺鳳、文智和、倪素貞、
    張辰鐘、戴美娜確為集團各營業處之負責人，並有從事招攬
    投資人參與投資前開7 種資借或投資合約之情事，其等前揭
    抗辯，均不足採。復依附表貳之四、肆之五所示之事證，爰
    認定其等就事實欄壹所示之以顯不相當報酬吸收資金之行為
    ，其等有犯意聯絡及行為分擔之期間詳如附表貳之四所示。
六、被告曾玟寧、丁劉淑賢、石中瑾、胡建明、黃彩菊、蔡銘洪
    、黃名薽、孫台芳、李采蓉、李麗玉、劉汪真玉、佘瑞瓊、
    林瑞珠、金業勤、洪麗香、韋德華、倪椿璉、翁晉昇、陳純
    、許更生、許美惠、彭如君、黃明松、黃銀雪、蔡雪姬、鄭
    德宏、賴永富、賴美甄、高淨筠、賴碧蓮、陳裕仁、吳月嬌
    、董致儉、葉秀涼等人固然否認為同案被告謝忠奇及所轄之
    前述集團的業務人員，並從事招攬投資人參與投資前開7 種
    資借或投資合約之情事。然查：
  (一)被告曾玫寧部分：
  1.證人即被告陳亮於檢察官訊問時證稱：「（問：曾玟寧、
    林維政、許更生、韋德華做什麼？）他們是經理級人員」（
    見A4卷第116-118 頁）。
  2.證人江東融則於警局詢問時證稱：「我是在96年5 月份的時
    候經朋友曾玟寧（電話……）跟我介紹投資『藍金科技實業
    股份有限公司』併至該公司聽說明會等……我在96年08月份
    起陸續投資……總共投資是新臺幣345.5 萬」（見A2卷第
    43-46 頁）；「（問：是否認是公司內之員工或幹部？）均
    不認識，我是透過曾玟寧關係所加入投資的」（參A2卷第
    43-46 頁）。
  3.被告曾玟寧則已於警局詢問、檢察官訊問時供承：「我是於
    96 年5月擔任業務職務。公司負責人是陳亮、楊景雲……
    我們公司在蓋有機廢棄物處理廠跟民間借貸設廠」（參A1卷
    第52-54 頁）；「我是看報紙應徵的，我搞不清楚狀況，我
    是應徵藍金公司擔任專員，現在是組長，96年5 月迄今」（
    參B2卷第324- 32 7 頁）；「我應徵的是客服，就是打電話
    邀請公司指定的會員來聽說明會。一直都在做這些工作」（
    參B2卷第324-327 頁）；「（問：是否知道如何招攬會員募
    集資金？）公司給我們會員名單，我們去打電話邀請他們來
    聽說明會」（參B2卷第324-327 頁）；「大家都做差不多，
    就是約人來聽說明會。招攬到的就匯款入公司」（參B2卷第
    324-327 頁）；「（問：會員怎麼簽約？）講師在說明會的
    時候會公開，上面就有表格」（參B2卷第324-327 頁）；「
    投資人與藍金科技實業股份有限公司是借貸關係。投資金額
    進來以年利率20 %，1 個單位36000 元，分18期還款（96年
    度），97年度是以一個單位40000 元，年利率18.5 %，分24
    期還款」（參A1卷第52-54 頁）；「有簽訂借款契約。契約
    內容有借款金額及還款明細。合約就已經寫明如何還款了」
    （參A1卷第52-54 頁）；「（問：「藍金科技實業股份有限
    公司」在收取投資人之投資款項後，如何運用該款項？）要
    還本金及紅利，未還款的本金用來蓋工廠」（參A1卷第52-
    54頁）；「（問：問你是如何遊說投資人加入投資藍金科技
    實業股份有限公司？）我告訴投資人我們公司要蓋工廠需要
    資金，要跟他們借錢，有告訴他們還款計畫，去年20% ，今
    年18.5 %」（參A1卷第52-54 頁）；「（問：警方於今（17
    ）日10時許持臺灣臺北地方法院核發之97年度聲搜字第1383
    號搜索票前往臺北市○○○路○ 段6 號8 樓當時你是否在場
    ？）有的」（參A1卷第52-54 頁）；「警方查扣我的客戶資
    料一份」（參A1卷第52-54 頁）；「我目前在藍金科技實業
    股份有限公司處理公司善後工作。擔任業務工作。公司負責
    人為楊景雲」（參A1卷第52-54 頁）；「為何警察今日去搜
    索藍金公司都已經沒有營業，為何換成其他公司？）敦化北
    路藍金要結束，要有其他地方處理客戶的錢以及善後。七月
    初才搬到南京東路處所」（參B2卷第324-327 頁）；「（問
    ：公司去年結束，現在是否還有用另外的公司名義繼續借款
    吸金？）我們搬到南京東路就是要處理藍金公司善後，他們
    有辦公室我們就去看。現在到9 月份就停了，今年是用開立
    公司再招攬會員」（參B2卷第324-327 頁）。
  4.再者，被告曾玟寧96年7 至8 月期間於公司「出勤考核表」
    上持續有11次之簽到紀錄（本院甲7 卷第289-312 頁反面）
    ，公司97年4 至6 月份業績獎金表，記載被告曾玟寧之職稱
    為經理，及該期間其反覆獲配自展額及經織額獎金之紀錄（
    本院甲8 卷第41-45 頁反面）。除被告曾玟寧另有經理組業
    績紀錄（參B1卷第17-18 頁）外，於公司「7/1- 7/4經理區
    考核結果」中，尚有被告曾玟寧之獎金減1 萬之紀錄（參本
    院甲9 卷第78頁）。此外，根據扣案之手寫資料，被告曾玟
    寧在97年9 月11日向公司表示「以下客戶除了（江東融）之
    外，對公司現況並不了解，且深具信心，再入單及介紹客戶
    ，機率很高。以下客戶（全部新單），請公司務必處理新單
    時，以最優先處理」（參甲7 卷第380 頁反面）。而扣案之
    經記載「業務姓名：曾玟寧」之旬獎明細表上，亦有胡金玉
    、周儷真、江東融等客戶的投資紀錄，且在「轉單」、「延
    二月」的欄位上，有打勾的記號（參甲7 卷第191 頁反面、
    第192 頁及反面）。
  5.上開事證顯示，被告曾玟寧經常參與公司業務事宜且反覆獲
    有報酬，伊所稱偶爾會去公司聽說明會，但沒有招攬他人參
    加並不算業務員云云，實不足採信。
  (二)被告丁劉淑賢部分：
  1.證人葉明珠已於警局詢問時證稱：「我是在96年5 月份的時
    候經朋友劉大姊（經查為被告「丁劉淑賢」）跟我介紹後透
    過他投資「開立生物科技股份有限公司」，他跟我說該公司
    是處理廚餘及資源回收的行業……說服我叫我借給該公司16
    萬元，還有簽了合約書，以擔保會依合約內容每月本利攤還
    給」；「他先陪我去開一個新的戶頭，再幫我從我合作金庫
    銀行雙和分行匯款的」（參A2卷第279-281頁）。
  2.被告丁劉淑賢於本院審理時亦供承：「我有招攬過葉明珠、
    楊清令，但我跟他們是同社區的好朋友，相處的很好，有一
    天聊天聊到，他們覺得這個產業不錯，覺得有興趣，後來葉
    明珠就投資一單四萬元，她有領到三次，她覺得很不錯，每
    個月可以把自己本錢領回來，她自己願意再加三個單位，一
    共就是十六萬元；我跟楊清令提到這個產業，他知道這個事
    情之後，他大概是自己去公司瞭解，也有去聽說明會」（參
    本院甲1卷第221-224頁）。
  3.再者，根據藍金等公司遭扣案之「行政部門客戶資料」明細
    及相關合約等紀錄，會員謝陳鏡玲、丁心怡、葉明珠、楊清
    令等4人之投資均係以被告丁劉淑賢為「本次業務」（紀錄
    詳附表肆之五，各筆紀錄之證據出處詳附表貳之六）。
  4.上開事證顯示，被告丁劉淑賢確有參與招攬投資之情事，其
    所稱伊未向任何人游說加入投資云云，不足採信。
  (三)被告石中瑾部分：
  1.證人陳碧雲於警局詢問時證稱：「我是在97年01月份的時候
    經由一位叫石中瑾（電話不記得之女子跟我介紹她們公司是
    專門處理廚餘的工作，並要我投資她們公司，因為我當時手
    上有一筆資金，所以我就投資她新臺幣40萬元整，石小姐跟
    我說我只要投資為期24個月，每個月可以獲得該公司新臺幣
    16000 元的獲利，最後4 個月每月可以獲得57000 元的獲利
    ，換算年利息是18.5％」（參A2卷第230-232 頁）。
  2.被告石中瑾於本院審理時亦供承：「當初介紹我的朋友張辰
    鍾拿了一個洪百里公司跟政府合作的生物科技的BOT 合約書
    ，是做廚餘的，在臺中有一個廚餘場，我看了這樣的政府案
    子是一個很好的投資案，我借了錢去做這個事情」（參本院
    甲1卷第221-224頁）；「（問：高維皎是否算是妳的主管？
    ）應該算是介紹人」（參本院甲16卷第84頁及反面）；「（
    問：根據扣案資料，你在板橋漢生有六月薪資11,280元是撥
    入『高維皎』的合庫五洲分行0000000000000號帳戶，為何
    如此？《提示甲七卷第121頁反面並告以要旨》）因為我這
    邊的薪資都是從高維皎那邊撥過來的，我的業務單位屬於他
    那邊，這個六月應該是九十七年六月」（參本院甲16卷第84
    頁）；「（問：為何妳97年6 月的薪資是記載在漢生業務處
    下？）漢生是那個營業處的名稱高維皎負責那裡的一些帳務
    ，整個漢生營業處負責的人是張辰鐘，高維皎負責一些帳戶
    的轉帳」（參本院甲16卷第84頁反面）。
  3.另根據被告石中瑾登載於漢生營業處之97年6、7月薪資獎金
    紀錄，其97年7 月份亦獲配獎金11,280元，入款帳戶係被告
    石中瑾自己設立於合庫汐止分行之帳戶（本院甲7卷第121-
    123 頁反面）。尚有合約書等顯示，被告石中瑾係招攬陳碧
    雲投資至「公司」，而非借款予伊，故開立合約書是以陳碧
    雲為立約人（參A2 卷第233頁），而公司行政部門所記載之
    旬獎撥入帳戶係陳碧雲開設於新莊幸福郵局之帳戶（參本院
    甲7卷第257頁反面）。
  4.上開事證顯示，被告石中瑾所稱並未於藍金公司做過業務或
    介紹他人投資，伊係向陳碧雲借款云云，不足採信。
  (四)被告胡建明部分：
  1.證人黃雨璇於警局詢問時證稱：「（問：胡建明是否是該公
    司的職員？於『藍金科技實業股份有限公司』擔任何職務？
    他介紹你投資是否收取佣金？）他是該公司的業務員。他告
    訴我如果幫他介紹人購買，我可以賺取佣金」（參A2卷第
    256-258頁）。
  2.被告胡建明於警局詢問、檢察官訊問時亦供承：「（問：投
    資人『黃雨璇』投資『藍金科技實業股份有限公司』你是否
    有因而獲取佣金或獎金？）公司有給我獎金」（參A1卷第
    188-192頁）；「（問：從何時開始介紹人投資？）96年2月
    5日加入」（參A4卷第57-60頁）；「（問：《提示座位表》
    為何藍金公司的座位表有你的位置？）我發現公司沒有照實
    給利息我就常去公司，他們就要我招攬業務，免費使用電
    話，游麗珠安排的」；「（問：教育長有給你們任何訓練？
    ）星期六的說明會」；「（問：有教你們如何招攬業務？）
    當然有。他要我把人找進來，他在說明會的臺上講」（參A4
    卷第57-60 頁）。
  3.再者，被告胡建明96年7至8月期間於公司「出勤考核表」上
    持續有32次以自己姓名「胡建明」簽到之紀錄（參本院甲7
    卷第289-312 頁反面），雖其以兒子「胡子揚」之名登載業
    績及獲取獎金，惟其已供承胡子揚本身並無從事藍金公司的
    招攬投資業務（參本院甲15卷第210頁）。又藍金公司97年4
    至6 月份業績獎金紀錄亦顯示，被告胡建明（其職稱為副理
    ，惟以胡子揚之名記載獎金數額）在該期間不僅領取自展額
    獎金，且每半月均反覆獲取組織額獎金（參本院甲8 卷第41
    -45頁反面），且97年7月份公司對主管之業績有所考核，被
    告胡建明（以胡子揚之名記載）亦係被考核對象之一，而遭
    降階為儲備副理（參本院甲9卷第72-73頁）。再根據藍金等
    公司遭扣案之「行政部門客戶資料」明細及相關合約紀錄，
    被告胡建明（以胡子揚之名記載業績）於96年3 月15日至97
    年8月1日逾一年四月期間，共招攬32人加入投資，而簽訂50
    件藍金或開立公司之合約以提供款項予該等公司，其募資金
    額逾2 千萬元（紀錄詳附表肆之五，各筆紀錄之證據出處詳
    附表貳之六）
  4.上開事證顯示，被告胡建明參與公司招攬業務之組訓並實際
    執行招攬業務之事宜且獲有獎金並擔任業務主管，其所稱僅
    將藍金公司投資網站訊息告訴好友黃雨璇及王懿娟並沒有拿
    到佣金云云，實不足採信。
  (五)被告黃彩菊部分：
  1.證人即被告黃彩菊於檢察官訊問時證稱：「（問：你是否也
    是登報進來公司？）是」（參A5卷第144-146頁）；「（問
    ：為何你的主管是曾玟寧？）是，我進去之後是他來輔導我
    」（參A5卷第144-146 頁）；「（問：曾玟寧怎麼輔導你？
    ）有說明會，但我聽不懂，他會在旁邊告訴我」（參A5卷第
    144-146 頁）；「（問：《提示經理組業績》經理組的業績
    有你的名字？）因為我的業績跟曾玟寧一起的」（參A5卷第
    144-146 頁）。被告黃彩菊另於警局詢問時供承：「（問：
    警方提示『藍金科技實業股份有限公司』於南京東路二段6
    號八樓座位表一張，其中『曾玟寧』組共有『黃彩菊、張馨
    文、林瑞珠、黃維和、蔡雪姬、黃秋蓮』等人，是否為該公
    司之成員？）其中『曾玟寧』是經理，我們都沒有沒有領公
    司的薪水、差別是經理有業績獎金，我們只有在績效很好的
    時候才可能會得到經理發放的獎金，只在禮拜一早會跟禮拜
    六下午二點的時候要參加開會」（參A1卷第290-294頁）。
    其於本院審理時亦自承：「我自己投資的金額不多，之後公
    司有還給我……我本來有介紹一個人劉英美投資，但是她的
    部分公司已經把資金還給她了」（參本院甲1卷第221-224頁
    ）。
  2.證人即被告劉汪真玉於警局詢問時亦供稱：「我有向何金美
    介紹『藍金科技實業股份有限公司』，然後他就去公司直接
    找黃彩菊投資」（參A1卷第136-139頁）。
  3.證人即被告蔡雪姬則於檢察官訊問時證稱：「（問：《提示
    扣案清單明細》當天被查獲時還有旬獎明細表、會員入會申
    請書等資料，為何有這些東西？）經理級的早上到晚都會在
    公司，我有時候10天才去公司一次。黃彩菊應該是副理，我
    的直屬是找他。別組的人我不清楚，我們這組還有林瑞珠，
    我是偶爾來，他比我勤快去公司」（參A5卷第57-61 頁）。
    又證人即被告蔡雪姬於本院審理時亦已供承：「（問：從你
    辦公室座位扣案的『開立生物科技會員申請書』、『藍金科
    技申請書』的主管欄位都記載為『黃彩菊』，為何如此？《
    提示甲七卷第183-184頁並告以要旨》）當時黃彩菊是我的
    主管，是游麗珠跟我說黃彩菊是我的主管，但我不是很清楚
    為什麼她是我的主管，我在公司的時間很短暫，我也不是常
    常到公司」（參本院甲16卷第69頁）。
  4.再者，被告黃彩菊96年7 至8 月期間於公司「出勤考核表」
    上持續有35次之簽到紀錄（見本院甲7 卷第289-312 頁反面
    ），另根據公司97年4 至6 月份業績獎金紀錄表所載，被告
    黃彩菊之職稱係為「副理」（參本院甲8 卷第41-45 頁反面
    ），且該期間伊不僅領取自展額獎金，更針對其成員被告林
    瑞珠、蔡雪姬等人之業績領有組織額獎金。
  5.上開事證顯示，被告黃彩菊確有擔任公司副理之職，且從事
    招攬投資之業務，並獲有報酬，伊所稱未有任職之薪水而公
    司座位表無任何意義云云，不足採信。
  (六)被告蔡銘洪部分：
  1.被告蔡銘洪於警局詢問時供承：「我跟一個同學吳金鳳聊天
    有提到一個產業有錢可賺，他就透過我投資了3 個單位12萬
    元，我就幫他投資『藍金生物科技股份有限公司』，是以現
    金拿到公司投資」（參A1卷第318-322 頁）。其於本院審理
    時亦自承：「之前佑寧公司有發生一些事情，我們就去瞭解
    如何處理，類似自救會的性質，我們希望能夠拿錢回來」（
    本院甲16卷第84頁反面）；「（問：依照此份公告的記載，
    在95年1 月間相關的帳戶就已經凍結，並且暫停發放所謂的
    客戶產品委銷利潤，而佑寧公司依照該嘉義地院的認定，是
    謝忠奇在主導的，為何你還會去就謝忠奇所經營的藍金公司
    、開立公司去介紹給吳金鳳、王杏春等人？《提示A7卷第
    150 頁並告以要旨》）當時我們都叫謝忠奇謝志堅，他有很
    誠懇處理佑寧公司的事情，因為我投資的錢都有按時給付，
    沒有遲延，他的投資案是垃圾處理廠，我覺得非常有前途，
    而且利潤不是很高，所以我覺得這是可以去參加的，而且給
    我們的款項都有按時發放」（參本院甲16卷第84-85 頁）。
  2.證人吳金鳳於警局詢問時亦證稱：「我是在97年3、4 月份
    的時候經朋友蔡銘洪（他的電話……）跟我介紹後透過他投
    資……他跟我說該公司是處理廚餘及資源回收的行業，為籌
    措設置該有機處理場所需資金……他便說服我叫我借給該公
    司12萬元，還有簽了合約書，以擔保會依合約內容每月本利
    攤還給我；另外還推介我購買該公司的股票，也說服我以每
    股15元之價格認購1 萬股該公司的未上市股票」（參A2卷第
    68-70 頁）。
  3.再者，根據95年1月10日之公告資料，在「佑寧生物科技第
    一次管理委員會籌備會」的決議事項中，被告蔡銘洪擔任臺
    北委員之職（見B1卷第90-91 頁），然其於「佑寧公司案件
    」後仍參與藍金等公司之募資事宜，且因招攬投資人而獲有
    報酬，有扣案之臺北民權營業處97年7 、8 月份之業務日報
    表記載，客戶鄭春黎、蔡炳龍、黃慧蓉、蔡敏惠……等人之
    多筆投資，均以被告蔡銘洪為業務人員，其中因蔡敏惠等投
    資，被告蔡銘洪並獲配有股票可證（參見本院甲7 卷第193-
    194 頁）。
  4.上開事證顯示，投資人吳金鳳是經被告蔡銘洪介紹而資借款
    項予藍金等公司，且被告蔡銘洪因招攬投資人而獲有報酬，
    則其所稱伊是向吳金鳳借錢並以他的名字投資及未分得佣金
    云云，不足採信。
  (七)被告黃名薽部分：
  1.被告黃名薽已於警局詢問、本院審理時供承：「因我和楊景
    雲認識十多年……去（96）年初，楊景雲告訴一家回收有機
    廢棄物，我他講完之後覺的產業有遠景可以投資，我第一次
    於96年初拿出20餘萬元投資該公司，我在該期間碰到我的朋
    友（亦從事保險業）孫台芳，我存著報人賺錢的心態告訴孫
    台芳這個賺錢機會，他因此成為藍金公司的會員，至於他投
    資多少金額我不清楚，公司因而有提撥一筆佣金給我，金額
    是要看我介紹的人投資多少金額而定，楊景雲有一直請我去
    聽公司制度（獎金）的說明會，我因主業不是這方面的，所
    以我也沒有很積極與，因我認識楊景雲很久，相信他不會騙
    我，所以他拿多少佣金給我我都收，大約是投資二十萬元，
    會有數千元的介紹佣金，我在這個公司並沒有因介紹人入會
    而獲頒任何頭銜，楊景雲有告訴我他是藍金公司董事長」（
    參A1卷第84-89 頁）；「我只介紹過林珠英、盧秀齡及孫台
    芳三人加入會員，但是孫台芳他們三人若因而介紹他們自己
    的朋友加入會員者，公司會發一筆佣金給我，我會發佣金的
    一部分給他們，至於要發多少給孫台芳我們二人是很好的朋
    友彼此不計較，但都是他拿的比較多我拿的比較少，大概是
    六四或七三分帳。他們三人中孫台芳介紹的人比較多，其他
    二人只是單純加入會員，並沒有再介紹他們的朋友加入」（
    參A1卷第84-89 頁）；「（問：孫台芳大約介紹多少人加入
    藍金成為會員？領過佣金若干）四至六人左右，有蕭實中、
    劉英台、國恕珍、陳玉青及鄧合華其他我不太記得了，這段
    期間我從公司拿過五十萬元佣金（含發給孫台芳的佣金），
    前後我個人共拿了十多萬元」（參A1卷第84-89 頁）；「（
    問：經警方調閱「藍金科技實業股份有限公司」大眾銀行信
    義分行帳戶（帳號000000000000）之交易明細，發現你與『
    葉宏豪』有多筆匯入款項紀錄，該款項是否為投資人之投資
    款項？）在上述信義分行的帳戶交易明細中有列到我和我前
    夫葉宏豪二人匯入該帳戶的金額是我的客戶投資的錢，他們
    交給我現金我在收齊後，以我的名義存入該帳戶，再以傳真
    方式將那些投資多少金額及投資人姓名告知楊景雲，有時我
    沒空匯款會請先生葉宏豪去匯款」（參A1卷第84-89 頁）；
    「（問：據投資人國恕珍、鄧合華表示，曾透過孫台芳與你
    認識後，由你介紹並投資「藍金科技實業股份有限公司」，
    有無此事？）他們所說的確有此事」（參A1卷第84- 89 頁
    ）；「是楊景雲跟我介紹這個投資案，我認為投資案不錯，
    跟朋友聊天的時候，朋友說不錯也想投資，我就跟他們說這
    個訊息，我沒有去藍金公司上班，也沒有擔任該公司業務員
    ，我自己有工作，我介紹了我朋友林珠英、孫台芳及我的親
    戚盧秀齡加入，我介紹他們投資楊景雲有給我介紹費，楊景
    雲沒有跟我說介紹費怎麼算，我自己算的結果大約是他們投
    資金額的5 ％。當時我跟朋友都不知道這件事情是不對的，
    當時楊景雲說這個是環保事業，我們還有去看過工廠」（參
    本院甲2 卷第44-48 頁）；「（問：為何要告知楊景雲？）
    因為我跟楊景雲是舊識，他告訴我現在有一個行業還不錯，
    因為我有很大的經濟壓力，因為做保險，所以我們在外都有
    兼差，我在做保險的時候有一些兼差可以做，我都願意做兼
    差的工作。這個傳真號碼是楊景雲給我的」（參本院甲16
    卷第65頁反面）；「（問：你在偵查時稱，葉宏豪該帳戶的
    款項是客戶投資的錢，你會以傳真方式將客戶投資多少金額
    及投資人姓名告知楊景雲，是否屬實？《提示A1卷第87頁並
    告以要旨》）實在，葉宏豪是我先生」（本院甲16卷第65
    頁反面）；「（問：為何要告知楊景雲？）因為我跟楊景雲
    是舊識，他告訴我現在有一個行業還不錯，因為我有很大的
    經濟壓力，因為做保險，所以我們在外都有兼差，我在做保
    險的時候有一些兼差可以做，我都願意做兼差的工作。這個
    傳真號碼是楊景雲給我的」（本院甲16卷第65頁反面）；「
    楊景雲請我去聽說明會是洪百里會說明廢棄物處理技術，及
    給我們看合作的機關團體、公司行號。至於公司制度獎金的
    說明會是游麗珠在說明，大概是說獎金是投資人所繳資金約
    一成左右，詳細的內容我現在不記得了」（參本院甲16卷第
    65頁及反面）；「（問：你自己所招攬的投資，是否也會用
    孫台芳之子黃傑澧的名義來登載業績？）不會。我原來是投
    資人……我是用我女兒葉子瀅《原姓名為『葉家穎』》的名
    義來登載業績」（參本院甲16卷第66頁）；「（問：葉子瀅
    本身有無參與開立公司或藍金公司招募投資人之事務？）沒
    有」（參本院甲16卷第66頁）；「（問：為何要用葉宏豪的
    帳戶收集客戶的投資款項？）因為他有時候說會給我們股票
    的好處，所以趕時間的話，會先開支票付款」（參本院甲16
    卷第65-66 頁）；「（問：葉宏豪本身有無參與開立公司或
    藍金公司招募投資人之事務？）沒有」（參本院甲16卷第65
    -66 頁）。又證人即被告黃名薽於檢察官訊問時亦證稱：「
    我是介紹人，但我沒有上班。我是認識楊景雲，我認識他很
    久，他說有這個業務，我自己有做保險跟傳銷，所以我有兼
    職」（參B3卷第226-230 頁）；「（問：你抽成多少？）差
    不多是投資人匯款的5%」（參B3卷第226-230 頁）；「（問
    ：介紹藍金借款多久？）一年多」（參B3卷第226-230 頁）
    ；「（問：抽成5%有給孫？）有一半，2.5%」（參B3卷第
    226-230 頁）。
  2.再者，根據投資人國恕珍的匯款資料，其資借給藍金公司的
    款項大多確係匯入「葉宏豪」彰化銀行北新分行0000000000
    0000號帳戶（參B4卷第14-20 頁），而被告黃名薽（以「葉
    家穎」之名為業務員姓名）登載於文化營業處之97年6、7月
    薪資獎金紀錄則顯示，其兩月各有80萬餘元、213 萬餘元之
    獎金，並以「葉家穎」合庫淡水分行帳戶收受獎金款項（參
    本院甲7卷第121-123頁反面）。
  3.上開事證顯示，被告黃名薽確有招攬投資並獲有報酬，伊聲
    稱收到的部分佣金亦有分給投資人，惟其金額交代不清。
  (八)被告孫台芳部分：
  1.證人吳秀梅於警局詢問時證稱：「我是在96年7 月份的時候
    經朋友孫台芳、黃卉潔跟我介紹後透過他投資「藍金科技實
    業股份有限公司」……總共投資是新台幣108 萬元」（參A2
    卷第65-67頁）。
  2.證人鄧合華於警局詢問時亦證稱：「孫台芳跟我介紹該藍金
    科技實業股份有限公司是處理廚餘的行業……照合約書所載
    我總共投資40個單位新臺幣144 萬元」（參A3卷第24-27 頁
    ）；「我曾經聽朋友孫台芳（電話……）說過，她告訴我說
    『藍金科技實業股份有限公司』、『開立生物科技股份有限
    公司』都是相同的老闆，『洪百里生物科技股份有限公司』
    是母公司，『藍金科技實業股份有限公司』與『開立生物科
    技股份有限公司』是子公司，都是為了集資先後設立的不同
    公司，實際上是同一個老闆；『洪百里生物科技股份有限公
    司』是技術合作的公司，負責技術轉移、協助建廠、菌種提
    供、製程設計與運轉等事宜，聽說『藍金科技實業股份有限
    公司』在彰化縣芳苑鄉有設立工廠運作」（參A3卷第24-27
    頁）。
  3.證人國恕珍亦於檢察官訊問時證稱：「96年7 月底，我是孫
    介紹的認識黃，我跟孫的姊姊是朋友，孫（台芳）常去教會
    ，所以認識的，她跟我講說處理廚餘的要我加入投資，一年
    半後每月可以連本帶利領回，我投資403 萬，一開始錢匯給
    黃卉婕，後來又匯到公司帳戶，他叫我怎麼匯我就怎麼匯」
    （參B3卷第226-230 頁）；「我有拿到20萬的佣金，但是沒
    有實際拿到，她耍我繼續投資20萬」（參B3卷第226-230 頁
     ）。
  4.證人即被告孫台芳於檢察官訊問時亦證稱：「（問：為何要
    推銷介紹藍金公司借款投資？）因為黃說很好，我就問有沒
    有人有興趣，國是我介紹的」（參B3卷第226-230頁）；「
    （問：有無抽成？）有，她給我，我就給國，比如說2萬5，
    我會給國2萬。我都是給現金的」（參B3卷第226-230頁）。
    又被告孫台芳於警局詢問、本院審理時均供承：「「我曾經
    介紹我的朋友國恕珍、劉月英、舒青投資藍金科技實業股份
    有限公司，其他人我現在想不起來」（參A1卷第90-91 頁）
    ；「（問：『藍金科技實業股份有限公司』是否經主管機關
    核准得經營收受存款、受託經理信託資金、公眾財產或辦理
    國內外匯兌業務？）我不知道」；（問：你目前在富邦人壽
    從事金融工作十年之久，有專業的投資理財的知識，為何你
    稱不知道上述『藍金科技實業股份有限公司』收受存款等業
    務？）我是富邦人壽從事壽險工作，至於對方的話，我是基
    於信任才去投資的」（參A1卷第90-91頁）；「（問：黃傑
    澧究竟有無參與開立公司或藍金公司招募投資之事？）沒有
    。黃傑澧是我兒子，因為我就藍金公司的部分，也是用黃傑
    澧的名義投資，我招攬的佣金也繼續用黃傑澧的名義投資，
    所以有招攬的業績也都是掛他的名義」（參本院甲16卷第64
    頁）；「（問：黃傑澧名義的業績是你招攬來的，還是黃傑
    澧去招攬的？板橋漢生營業處的負責人是誰？高雄二聖營業
    處的負責人是誰？《提示B1卷第70、75頁並告以要旨》）是
    我招攬的。板橋漢生營業處的負責人是誰我不知道，高雄二
    聖營業處的負責人是誰我也不知道，我只知道是藍金公司。
    我招募的案件都是透過黃卉婕送上去的」（參本院甲16卷第
    64頁及反面）；「蕭實中、劉英台、國恕珍、陳玉青及鄧合
    華都是我招攬的」（參本院甲16卷第65頁）。
  5.再者，被告孫台芳（以「黃傑澧」之名為業務員姓名）登載
    於文化營業處之97年7 月薪資獎金紀錄顯示，其於該月有獎
    金5 萬餘元，並以「黃傑澧」合庫海山分行帳戶收受獎金款
    項（參本院甲7 卷第121-123 頁反面）。
  6.上開事證顯示，被告孫台芳確有招攬投資並獲有報酬，伊聲
    稱收到的部分佣金亦有分給投資人，惟其金額交代不清。
  (九)被告李采蓉部分：
  1.證人羅鈺蓁（原名：羅曼云）於警局詢問、檢察官訊問、本
    院審理時已證稱：「我是在97年1 月份的時候經朋友李采蓉
    （他的電話……）跟我介紹後一同參觀『開立生物科技股份
    有限公司』位於臺中縣外埔鄉之堆肥場」（參A3 卷第80-83
    頁）；「（問：前述投資款項如何交付？）有3 筆是匯款到
    『開立生物科技股份有限公司』的帳戶《第一銀行東湖簡型
    分行、帳號00000000000》，另2筆是匯到李采蓉的帳戶（渣
    打銀行楊梅分行、帳號00000000000及00000000000）」（參
    A3卷第80-83頁）；「（問：投資多少錢？）100多萬。還有
    買股票」（參A4卷第156-157 頁）；「（問：誰招攬你的？
    ）李采蓉」（參A4卷第156-157 頁）；「李采蓉是裡面的人
    ，我不知道有沒有業績獎金」（參A4卷第156-157 頁）；「
    （問：是否知道還有介紹其他人？）應該很多，他說他介紹
    很多人」（參A4卷第156-157 頁）；「（問：這份合約書是
    否是當時李采蓉找你說要簽約的？）是的，她說要投資，他
    跟我說開立公司很好，說垃圾變黃金，她說投資之後一年就
    會還清，我就答應投資把錢匯進去」（參本院甲14卷第165
    頁反面）；「李采蓉沒有把介紹費還給我過，並沒有給我二
    次一萬元的事情。李采蓉沒有幫我代墊款項，我只知道我當
    時繳的就是這些錢」（參本院甲14卷第169頁反面）。
  2.另被告李采蓉於本院審理時亦供承：「我當初是接到電話，
    說是有一個旅遊，我就找我朋友羅曼云一起去旅遊，他們就
    帶我們去參觀工廠，回來之後我們都覺得很不錯，說板橋的
    垃圾都載到那邊去，我自己就借錢給工廠，我朋友羅曼云也
    陸續投資，之後羅曼云的投資款是她自己匯入的，公司有給
    我羅曼云投資部分的的佣金，是用一個紙袋包著錢給我的」
    （參本院甲2卷第44-48頁）。
  3.再者，被告李采蓉97年5 月份業績獎金紀錄記載其職稱為「
    專員」，且該月份獲有自展額獎金7萬餘元（本院甲8卷第41
    -45頁反面）。
  4.上開事證顯示，被告李采蓉確有招攬投資並獲有報酬，伊雖
    聲稱收到的部分佣金亦有分給投資人，惟其客戶投資人羅曼
    云，堅稱並未取得被告李采蓉所退還之介紹費，則其所稱將
    部分佣金分給投資人云云，不足採信。
  (十)被告李麗玉部分：
  1.證人楊連常於警局詢問時證稱：「我是在96年5 月份的時候
    經表姊李麗玉跟我介紹後透過他投資『藍金科技實業股份有
    限公司』、『開拓生物科技股份有限公司』及『開立生物科
    技股份有限公司』，他跟我說該公司是處理廚餘及資源回收
    的行業，為籌措設置該有機處理場所需資金（含機器設備、
    建廠工程、土地成本、營運資金、專利技術），於是他便說
    服我叫我借給該公司，還有簽了合約書，以擔保會依合約內
    容每月本利攤還給我……我自從96年5 月份開始透過表姊李
    麗玉陸續參加多筆投資，投資金額將近1 千萬元」（參A2卷
    第270-273頁）；「（問：前述將近1千萬元之投資款項如何
    交付？）所投資的款項將近1 千萬元，我都是先匯給我表姊
    李麗玉，再由他幫我完成投資」（參A2卷第270-273 頁）。
  2.被告李麗玉於警局詢問、檢察官訊問時亦供承：「我有向楊
    連常介紹『藍金科技實業股份有限公司』，然後他一開始就
    將投資金額會到我稻江商銀帳戶內，我在幫她轉到藍金公司
    帳戶」（參A1卷第131-135 頁）；「（問：你如何遊說投資
    人加入投資『藍金科技實業股份有限公司』等公司？）我直
    接拿該公司宣傳資料給朋友參考，有意願投資再聯絡廖湘卉
    進行投資」（參A1卷第131-135頁）；「我每介紹1人，視新
    投資人購買單位數公司會退2000元至4000元不等得錢給我，
    先退給我投資的錢，減少成本支出」（參A1卷第131-135 頁
    ）；「（問：介紹楊連常有無拿到獎金？）沒有。他只有給
    我公司股票」（參A4卷第160-164 頁）；「（問：拿多少股
    票？）10多張。有開立跟藍金公司的股票」（參A4卷第160-
    164 頁）；「（問：對於證人所言有何意見？）就是想要多
    賺點錢。他講的是。不是我跟他借錢的」（參A4卷第160-
    16 4頁）；「（問：是否他將錢交給你投資？）是」（參A4
    卷第160-164 頁）；「（問：幫楊借錢給公司，獲得的是業
    績獎金還是股票？）都是股票」（參A4卷第160-164 頁）。
    又證人即被告李麗玉於檢察官訊問時尚證稱：「（問：誰介
    紹你去公司的？）他們在路邊有發DM看到之後才去他們公司
    」（參A4卷第160-164 頁）。
  3.再者，根據扣案之臺北民權營業處之業務日報表上記載，97
    年7 月29日客戶楊連常投資20單位，該業績是以被告李麗玉
    為業務人員，且因而獲配2 張股票之人係被告李麗玉，並非
    客戶「楊連常」（參本院甲7卷第194頁）。
  4.上開事證顯示，被告李麗玉確有招攬投資並獲有報酬，其聲
    稱收到的部分佣金亦有分給投資人云云，不足採信。
  (十一)被告劉汪真玉部分：
  1.證人何金美於警局詢問時證稱：「我是在96年8月份的時候
    經朋友汪真玉跟我介紹後透過他投資「藍金科技實業股份有
    限公司」……換算年利息是20％」（參A2卷第52-55頁）；
    「（問：前述投資款項如何交付？）汪真玉要我直接匯到「
    藍金科技實業股份有限公司」的帳戶（第一銀行東湖簡易型
    分行、帳號000-00-000000、戶名：藍金科技實業股份有限
    公司）」（參A2卷第52-55頁）。
  2.證人郭允謙於警局詢問、檢察官訊問時亦證稱：「我是在96
    年08月15日投資1個單位3萬6仟元、同年09月10日再投資2個
    單位共8萬元，共投資了藍金科技股份有限公司新臺幣11 萬
    6仟元；我是透過朋友汪真玉（電話我不記得了）的介紹並
    陪同我前往該公司，而認識該公司的業務黃彩菊，我與黃彩
    菊並不熟、我看當初投資的『藍金科技申請書』上，業務員
    及主管簽名欄分別為汪真玉及黃彩菊，當時黃彩菊有固定的
    辦公室座位，應該是該公司的業務員，所以，我不疑有他才
    投資的」（參A2卷第188-191頁）；「我在去（96）年9月還
    是10月間（日期我不記得了），曾經和友人汪真玉以及藍金
    公司的人員一起搭乘遊覽車到該公司在彰化縣設立的工廠參
    觀」（參A2卷第188-191頁）；「（問：如何得知是投資訊
    息？）一開始是劉汪真玉跟我講的，後來黃彩菊也有跟我講
    」（參A7卷第119-125 頁）。
  3.而被告劉汪真玉於本院審理時亦供承：「我的朋友何金美也
    跟我一起聽到說明，所以也投資了，公司有拿到1萬元的獎
    金給我，我就跟何金美二個人分了」（參本院甲2卷第44-48
    頁）；「我跟郭允謙說我最近有在存錢，18個月可以全部拿
    回來，她知道18個月是還本，過幾天郭允謙就說她要參加，
    我就跟她一起去藍金公司繳錢，錢交給會計」（參本院甲15
    卷第211 頁反面）；「（問：據郭允謙於警詢中提出的藍金
    科技申請書，其中業務員欄是否是你所簽名的？《提示A2卷
    第192頁並告以要旨》）汪真玉的名字是我簽名的沒錯，這
    是郭允謙到公司繳錢時順便填的」（參本院甲15卷第212頁
    ）。
  4.再者，被告劉汪真玉96年8月期間於公司「出勤考核表」上
    有3 次之簽到紀錄（參本院甲7 卷第289-312 頁反面）。
  5.上開事證顯示，被告劉汪真玉確有招攬投資而獲取利益之情
    事。其所稱僅係告知親友投資藍金公司，並未招募投資獲取
    利益云云，不足採信。
  (十二)被告佘瑞瓊部分：
  1.證人劉彩雲於警局詢問、檢察官訊問時證稱：「我是在96年
    6 月份的時候初中同學佘瑞瓊（電話……）跟我介紹後投資
    藍金科技實業股份有限公司，他跟我介紹該藍金科技實業股
    份有限公司是處理廚餘的行業……我在96年6月付1次（分別
    是10個單位新臺幣36萬）總共投資是新臺幣36萬元」（參A2
    卷第349-351 頁）；「佘瑞瓊聯絡電話……佘瑞瓊是以他女
    兒簡昕慧名字做業務員簽名則簽簡昕慧」（參A2卷第349-
    351 頁）；「（問：余瑞瓊有無跟你說介招這家公司有無拿
    到任何好處？）都沒有，也沒有分給我」（參A4卷第70-73
    頁）。
  2.而被告佘瑞瓊於警局詢問、檢察官訊問、本院審理時已供承
    ：「（問：除了介紹劉彩雲外還有其他人？）還有一個人叫
    林陽宏，但他投資的錢都回來了」（參A4卷第70-73 頁）；
    「（問：匯款到哪裡？誰接洽？）營業單位有申請表，我接
    觸的是四維營業處」（參A4卷第70-73 頁）；「有，我有推
    薦朋友劉彩雲、林洋宏投資，並請他們評估，也告知他們投
    資方式分36000元為1個單位，投資一個單位是新臺幣36000
    元，投資為期18個月，每個月依該公司所訂之利息逐月本利
    攤還……18個月後可領回46800元，換算年利息是20％」（
    參A1卷第143-146 頁）；「我是有邀請劉彩雲前往參觀工場
    ，審慎評估」（參A1卷第143-146 頁）；「（問：簡昕慧本
    身有無從事開立公司或藍金公司等之業務招攬工作？）沒有
    」（參本院甲16卷第85頁）。又證人即被告佘瑞瓊尚於檢察
    官訊問時證稱：「（問：有無去過藍金公司？）臺北的沒有
    。我有接觸過兩個營業處，一個是高雄四維路的，另外一個
    是高雄二聖路的」；「（問：臺北的跟高雄的有何差別？）
    好像是收件窗口的差別。要投資去那邊寫資料」（參A4卷第
    70-73頁）；「（問：匯錢到哪個帳戶？）有好幾個帳戶，
    有時候現金給二聖的營業處的人」（參A4卷第70-73頁）。
  3.再者，高雄二聖營業處有會員「張議方」在97年6月10日投
    資6單位，該筆投資紀錄的「合約」及「印章」欄位上都有
    打勾的記號，而該筆投資之「本次業務」即為被告佘瑞瓊（
    B1卷第37頁）。再者，二聖營業處之97年6、7月薪資獎金紀
    錄顯示，被告佘瑞瓊該兩月分別有獎金32,542元、37,976元
    （本院甲7卷第121-123頁反面），且以其開設於合庫南高雄
    分行之帳戶作為收受獎金之用。另根據藍金等公司遭扣案之
    「行政部門客戶資料」明細及相關合約紀錄，會員余玉花、
    陳甲上、陳甘米（以簡昕慧之名為本次業務）、……、張議
    方、……等19人，合約46件，該等投資均係以被告佘瑞瓊或
    其以女兒簡昕慧之名為「本次業務」（紀錄詳附表肆之五，
    各筆紀錄之證據出處詳附表貳之六）。
  4.上開事證顯示，被告佘瑞瓊係藍金等公司高雄二聖等營業處
    之業務人員之一，伊所稱未曾因此收受佣金，並非與同案被
    告謝忠奇等人有犯意連絡及向多數人或不特定人收受款項或
    吸收資金之行為分擔云云，不足採信。
  (十三)被告林瑞珠部分：
  1.證人即被告蔡雪姬於檢察官訊問時證稱：「經理級的早上到
    晚都會在公司，我有時候10天才去公司一次。黃彩菊應該是
    副理，我的直屬是找他。別組的人我不清楚，我們這組還有
    林瑞珠，我是偶爾來，他比我勤快去公司」（參A5卷第57-
    61頁）。
  2.證人朱小明於檢察官訊問、本院審理時亦證稱：「（問：當
    初誰介紹你？）林瑞珠。他跟我說公司是作環保的，很有潛
    力，每月會還我錢，對方給我一個合約書一個單位，我就付
    他錢，對方按月會付我錢」（參A4卷第30-31 頁）；「（問
    ：當初匯到那個戶頭？）現金交給林瑞珠」（參A4卷第30-
    31頁）；「（問：林瑞珠是藍金公司的業務員？）是。他說
    他是那邊的業務」（參A4卷第30-31 頁）；「他每天打電話
    來，叫我投資」（參A4卷第30-31 頁）；「我沒有參觀過任
    何工廠，我也沒有去聽過說明會。我是相信我同學林瑞珠，
    她一直說投資的好處，說公司會賺錢，會給我利息，我就投
    資了，當時林瑞珠也有跟我說投資後有什麼樣的報酬，我本
    來不肯答應，她說她會負責，還有簽切結書給我」（參本院
    甲16卷第81頁）。
  3.被告林瑞珠於警局詢問、本院審理時已供承：「我是於95年
    任職於佑寧生物科技股份有限公司然後轉『藍金科技實業股
    份有限公司』。擔任業務工作」（參A1卷第169-172 頁）；
    「我有介紹朋友朱小明的兒子葉柏晟及朋友葉錦桂投資。告
    知每月會給投資人紅利10% 以上，然後將紅利轉匯至戶頭內
    」（參A1卷第169-172 頁）；「錢是給謝執董謝忠奇及教育
    長游麗珠拿走分配，至於錢是如何分配我不知道，我只是1
    個業務員而已」（參A1卷第169-172 頁）；「（問：介紹朱
    小明投資借款給藍金跟開立公司？）藍金跟開立是同樣的系
    統，只是不同的負責人，他是我同學，我跟他說我因為吃海
    豹油，產品他不能接受，後來我跟他說我們這個產業急需要
    資金，如果你有多餘的資金，可以考慮下點本協助洪百里生
    物生技」（參A4卷第32-34 頁）；「（問：你介紹朱小明得
    多少佣金？）沒有多少。我沒有底薪，業績獎金一件2、3仟
    」（參A4卷第32-34 頁）；「（問：朱小明投資七件，你的
    業績多少？）大約2萬多」（參A4卷第32-34頁）；「（問：
    誰給你獎金？）公司會計打電話跟我說可以領錢」（參A4卷
    第32-34 頁）。又證人即被告林瑞珠於檢察官訊問時亦證稱
    ：「我是黃彩菊介紹進來的，我做傳銷認識黃彩菊的」（參
    A4卷第32-34頁）；「（問：既然當初就是佑寧公司會員已
    經被判決，為何還繼續做？）我已經50了，怕找不到工作」
    （參A4卷第32-34 頁）。
  4.再者，被告林瑞珠96年7至8月期間於公司「出勤考核表」上
    持續有31次之簽到紀錄（參本院甲7卷第289-312頁反面），
    而公司97年4至6月份業績獎金表亦記載其職稱為「專員」，
    且伊於該期間內有獲配自展額獎金之紀錄（參本院甲8卷第
    41-45頁反面）。
  5.上開事證顯示，被告林瑞珠係任職於藍金等公司之業務員，
    且配合公司制度從事招攬投資之業務而領取業績獎金，伊所
    稱非本於賺取佣金而介紹投資云云，不足採信。
  (十四)被告金業勤部分：
  1.證人吳文燕於警局詢問、檢察官訊問時證稱：「（問：你投
    資藍金科技實業股份有限公司與何人聯繫？金業勤於該公司
    擔任何職務？）是該公司業務人員金業勤當面接洽相關事宜
    。應該是業務經理」（參A2卷第61-64頁）；「（問：投資
    公司多少錢？）12萬」（參A5卷第244-247頁）。
  2.證人吳蓮玲於警局詢問、檢察官訊問時亦證稱：「我是在97
    年2月15日的時候經同學金業勤（他的電話……）跟我介紹
    後，透過他投資『開立生物科技股份有限公司』……一個單
    位是新臺幣4萬元，簽約日是今年02月15日，每個月入帳日
    期是20日」（參A2卷第80-83 頁）；「我從頭到尾都是透過
    『金業勤』投資，並沒有其他公司的人跟接觸」（參A2卷第
    80-83 頁）；「今年我有召集過高中同學會，她留的聯絡電
    話……，我給我的名片是公司的業務經理」（參A2卷第80-
    83頁）；「有好幾個月時間，他每天中午11點30分都會關心
    我，我覺得我很感謝他，後來過年之後隔了一段時間，他就
    一直介紹我公司的狀況」（參A5卷第244-247 頁）。
  3.證人廖美筑於警局詢問時亦證稱：「我是在95年間認識金業
    勤，我與金業勤二人是在學習合氣道同學，後來金業勤跟我
    游說介紹併投資『藍金科技實業股份有限公司』，他跟我介
    紹該『藍金科技實業股份有限公司』是處理廚餘的行業，可
    以把『垃圾變黃金』等。後來我因人情關係即投資……我在
    96年4月20日以現金交予金業勤並投資2個單位、共新臺幣7
    萬2仟元」（參A2卷第318-320頁）；「金業勤在公司的職務
    是業務經理一職。因為我與金業勤是朋友關係所以就沒問了
    ，但我知道有收取佣金」（參A2卷第318-320頁）。
  4.證人廖淑珍於警局詢問時亦證稱：「我是在94年8 月份的時
    候經朋友金業勤（電話……）跟我介紹而投資（30萬元）於
    佑寧生物科技股份有限（製藥）（如佑寧生物科技股份有限
    會員購買契約書），之後尚欠我26萬元但因為該公司倒閉，
    金業勤於95年7 月27日（如證明書及協議書）將積欠我之金
    錢轉換為盤錦國鼎科技股份有限公司股票共2萬6千股給我（
    口頭承諾因為我都沒看到該公司股票），之後在97年3 月12
    日金業勤又說要將盤錦國鼎科技股份有限公司股票轉換成投
    資『開立生物科技股份有限公司』5 單位共20萬元……我只
    領回四期共3萬2千元，其他都血本無歸」（參A2卷第323-
    325頁）；「金業勤在這幾家公司都是擔任經理」（參A2卷
    第323-325 頁）。
  5.被告金業勤則於警局詢問、檢察官訊問時供承：「是於95、
    96年間經過游麗珠介紹藍金科技於實業股份有限公司之營業
    項目後再向客戶介紹賺取客戶佣金。擔任主任一職。藍金科
    技股份有限公司負責人是謝忠奇」（參A1卷第173-177 頁）
    ；「我有介紹朋友張文麗、邰恆育、吳蓮玲、金業修、范雪
    、方英、吳文燕、胡志強、廖淑珍、廖美筑並帶同朋友至臺
    中參觀洪百里生物科技公司，並告知投資人投資方式分新臺
    幣36000及40000元為1個單位。36000 元為1單位分18期……
    年利率20%。40000元為1個單位分19期（……年利率18.9%）
    及24期（……年利率18.5%）。然後他們覺得不錯就把錢交
    給我，我收到錢後轉交給會計游麗珠」（參A1 卷第173-177
    頁）；「（問：你如何遊說投資人加入投資『藍金科技實業
    股份有限公司』等公司？）帶同投資人前往參觀工場」（參
    A1卷第173-177頁）；「（問：何時開始投資的？）他們一
    開始由洪百里舉辦說明會時就投資了」；「（問：是否知道
    公司有業務取得佣金的制度？）知道」（參A7卷第140-156
    頁）；「（問：警訊筆錄所載的張文麗等人是否你介紹的？
    ）是。他們都是我的朋友，出事之後我還有還他們錢，合約
    書是他們的名字」（參B4卷第52-54 頁）。
  6.再者，被告金業勤96年7至8月期間於公司「出勤考核表」上
    持續有42次之簽到紀錄（參本院甲7卷第289-312頁反面），
    且公司97年4至6月份業績獎金紀錄亦登載其職稱為經理，該
    期間內被告金業勤更反覆領取自展額獎金，每次金額為17萬
    餘元至96萬餘元不等（參本院甲8卷第41-45頁反面）。此外
    ，公司公告之經理組業績亦包含被告金業勤之紀錄（B1卷第
    17-18頁），7/1-7/4經理區考核結果則顯示被告金業勤之獎
    金減少1萬（本院甲9卷第78頁）。另有扣案之被告金業勤所
    保存之97年度客戶進單收益表，其內更詳細記載客戶的投資
    單位數，以及被告金業勤可以獲得的洪百里、開拓、禾鴻等
    公司的股票張數或現金金額（參本院甲7 卷第145 頁）。尚
    有扣案之被告金業勤持有之「開立生物科技（客戶資料一覽
    表）」資料夾乙冊，其內存有吳蓮玲、張文麗、孟孟香……
    等佳麗芙、藍金或開立客戶之紅利登記表或紅利追蹤表，表
    中係記載各客戶之基本資料、帳戶資料、投資金額、本息發
    放情形……等事項（參本院甲16卷第21-35 頁），而扣案之
    被告金業勤持有之「旬獎續單利息明細表」上，亦記載劉素
    寬、吳蓮玲……等客戶之投資紀錄及應發金額……等事項（
    參本院甲16卷第36-42頁）。
  7.上開事證顯示，被告金業勤所稱伊不認識也未介紹張文麗、
    邰恆育……等人，其所介紹的人因為投資的單位少，所以都
    沒有拿到佣金或分得股票云云，不足採信。
  (十五)被告洪麗香部分：
  1.證人吳文蓮於警局詢問時證稱：「因為我在去（96）年11月
    份『洪麗香』（電話……）介紹我參加「藍金科技股份有限
    公司」在……（臺塑大樓後棟）舉辦的投資說明會，說明會
    不管誰都可以參加，會中『洪百里』本人一直介紹該環保產
    業是很有前景的未來產業，為籌措設置該有機處理場所需資
    金（含機器設備、建廠工程、土地成本、營運資金、專利技
    術）而鼓吹不特定民眾投資該「藍金科技實業股份有限公司
    」……於是我在96年11月14日投資了20萬元每單位4萬、5個
    單位）」（參A2卷第57-59頁）；「我曾經問『洪麗香』，
    她告訴我說『洪百里生物科技股份有限公司』是『藍金科技
    實業股份有限公司』的技術股東，負責技術轉移、協助建廠
    、菌種提供、製程設計與運轉等事宜……都是洪麗香跟我接
    洽」（參A2卷第57-59頁）；「我都是打電話到公司，洪麗
    香在公司的職務我不知道，她的上面有一位『倪媽媽』」（
    參A2卷第57-59 頁）。
  2.證人即被告洪麗香於檢察官訊問、本院審理時亦證稱：「（
    問：何時開始介紹朋友投資藍金公司？）96年1、2月開始」
    （參A4卷第52-54 頁）；「（問：妳是否曾經幫藍金公司招
    募投資人？）是的」（參本院甲14卷第173 頁）；「（問：
    妳幫忙招募到多少投資人？）我找我的鄰居、教會的姊妹，
    其他都是我介紹的人認為不錯再去邀的」（參本院甲14卷第
    173 頁及反面）；「（問：妳介紹你教會的朋友投資藍金公
    司，你可以收到獎金嗎？是有一點，好像是他們投資金額的
    10％）」（參本院甲14卷第173 頁反面）；「（問：妳收到
    獎金總共多少錢？都是10％，一單位是4萬的話就是4000 ，
    一單位36000元的話是3600元，總共多少我記不清楚了）」
    （參本院甲14卷第174 頁）。又被告洪麗香於警局詢問、本
    院審理時已供承：「我曾介紹過李春子、夏張美妹、莊秀金
    、張麗琴、吳文蓮、黃麗安、林瑞花、高黃碧霞等人投資；
    投資的方式有分一個單位新臺幣3萬6 千元及4萬元的」（參
    A1卷第183-187 頁）；「（問：你如何遊說投資人加入投資
    『藍金科技實業股份有限公司』等公司？）我都是利用各種
    的聚會時間，向他們介紹，再來才安排他們到彰化芳苑及臺
    中外埔等地參觀工廠，在每一個工廠公司也會有說明會」（
    參A1卷第183-187頁）；「（問：警方現提示之座次表1張，
    表內有妳的座位，妳如何解釋？）那是公司為了要讓我在向
    投資人簽件（申請單）時之用，214代表我的分機號碼」（
    參A1卷第183-187 頁）；「（問：介紹這些人投資公司取得
    多少獎金？）10%。投資金額的10%」（參A4卷第52-54 頁）
    ；「（問：此份『親愛的朋友... 』的信函，其下的簽名是
    否你本人所簽？《提示甲七卷第355頁並告以要旨》）是我
    簽的」（參本院甲16卷第67頁反面）；「（問：此份在你座
    位扣得之「藍金科技專案推廣重點提示《96.4.9》」的業務
    訓練文件，是誰製作的？誰提供給你的？《提示甲七卷第
    359頁並告以要旨》）我有看過這份資料，我不知道是誰製
    作的，這份資料是由主管陳亮他們一直傳下來的，是誰給
    我看得我不記得了」（參本院甲16卷第67頁反面）。
  3.再者，根據已扣案之邀請函所記載，「開拓生物科技」芳苑
    廠定於97年7 月26日舉行「完工落成典禮暨感恩與回饋晚會
    活動」，信函內文另亦載明「我們是國內唯一具『有機廢棄
    物微生物處理系統』量產經驗，並獲臺中縣BOT處理廠之民
    間業者」、「我們即將成為國內規模最大的有機廢棄物處理
    廠」……等文宣術語，而被告洪麗香則於該邀請函簽名並寫
    明其聯絡電話（參本院甲7 卷第355 頁），業經其供述在案
    。另有自被告洪麗香辦公室座位扣案之之組訓文件「藍金科
    技專案推廣重點提示《96.4.9》」，其內則印製「複合式菌
    種（微生物製造許可證）」、「技術世界第一、世界唯一」
    、「提示客戶：(1)獲利空間、(2)付款機制、(3)安全性：1.合
    約書2.信託憑證」……等招攬投資之宣傳事項，而該文宣係
    由被告陳亮所傳遞，亦經被告洪麗香供述在案。此外，被
    告洪麗香辦公室座位之扣案文宣物品尚有「HPL 業務人員操
    作SOP 流程」，係記載招攬客戶資借給公司的標準作業流程
    、吸引客戶加碼的方法……等內容（本院甲7卷第354頁及反
    面）；亦有「會員專案客戶問題Q&A 處理實例（97.04.12）
    」的業務員組訓文件，係教導業務員如何回答客戶的問題或
    質疑（本院甲7卷第356-358頁）。而公司97年4至6月份業績
    獎金表則記載被告洪麗香之職稱為「副理」，且經歸屬為「
    乾媽實業」組織（以副總倪素貞為首）成員之一，並於該期
    間內反覆獲配數萬至十餘萬元不等之自展額獎金（參本院甲
    8 卷第41-45頁反面）。
  4.上開事證顯示，被告洪麗香所稱沒有在藍金公司或是開立公
    司上班、介紹他人投資並沒有拿到佣金云云，不足採信。
  (十六)被告韋德華部分：
  1.證人即被告楊景雲於檢察官訊問時證稱：「（問：《提示座
    位表》在座的是否都是公司的業務人員？）沒錯。全部都是
    。陳亮是業務的副總，但大部分的業務解說都是游麗珠。
    曾玟寧、林維政、許更生、韋德華職級都是經理」（參A4卷
    第106-111頁）。
  2.證人即被告陳亮於檢察官訊問時亦證稱：「（問：曾玟寧
    、林維政、許更生、韋德華做什麼？）他們是經理級人員」
    （參A4卷第116-118 頁）。
  3.被告韋德華於警局詢問、檢察官訊問、本院審理時亦供承：
    「（問：（提示座位表）藍金公司辦公室座位表有你的名字
    ？）是」（參A5卷第5-8頁）；「（問：楊景雲說你坐的位
    置是經理級的位置？）他亂說的，他每天都在上面鼓吹要我
    們這樣做」（參A5卷第5-8頁）；「（問：據「王萬鎰」表
    示：「是在96年01月份的時候經朋友韋德華介紹而前往臺中
    縣外埔鄉參觀洪百里臺中之資源回收場（BOT 案）」，認為
    不錯才投資，你是否有因其投資而獲取佣金或獎金？）沒有
    ，因為他自己進來做，這些東西都是歸他」（參A1卷第194-
    199 頁）；「我跟我朋友在一起的時候覺得這個產業不錯，
    他們也覺得很好奇，跟我一起去看工廠，看了之後都感覺確
    實不錯，所以我朋友王萬鎰等人也陸陸續續的把錢借給工廠
    ，就如我之前在偵訊時所提到的那些人。我介紹他們沒有拿
    到佣金，因為大家都是好朋友，藍金公司就這些投資人有算
    佣金，有時候是股票，有時候是現金，佣金部分我幾乎都沒
    有拿，到底拿了多少我不記得了，我們拿佣金幾乎都會退給
    他們，因為大家都是好朋友」（參本院甲2卷第228-232頁）
    。
  4.再者，被告韋德華96年7至8月期間於公司「出勤考核表」上
    持續有14次之簽到紀錄（參本院甲7卷第289-312頁反面）。
    而公司97年4至6月份業績獎金記載被告韋德華之職稱為「經
    理」，且經歸屬為「乾媽實業」組織（以副總倪素貞為首）
    成員之一，並於該期間內反覆獲配萬餘元至十餘萬元不等之
    自展額獎金（參本院甲8卷第41-45頁反面）。此外，除經理
    組業績紀錄有「韋德華85」之記載外（B1卷第17-18頁），
    公司7/1-7/4經理區考核結果中，尚有被告韋德華之獎金減1
    萬元之紀錄（本院甲9卷第78頁）。
  5.上開事證顯示，被告韋德華確有從事招攬投資之業務，伊雖
    稱佣金部分幾乎都會退給投資人，惟係退款予何人、退款金
    額若干等情形卻交代不清。
  (十七)被告倪椿璉部分：
  1.證人蔡佩融於警局詢問時證稱：「我是在96年4 月份的時候
    經朋友倪樁璉（他的電話……）跟我介紹後投資藍金科技實
    業股份有限公司，他跟我說該公司是處理廚餘及資源回收的
    行業，而且大家都有參觀過工廠，認為沒有問題，所以我不
    疑有他就跟著朋友一起投資」（參A2卷第358-361 頁）；「
    我都是以現金或經由ATM 轉匯給我朋友倪樁璉代為交付公司
    」（參A2卷第358-361 頁）。
  2.證人謝燕紅於警局詢問時亦證稱：「我是在96年6 月份的時
    候經朋友倪椿璉（他的電話……）跟我介紹後就直接參觀『
    藍金科技實業股份有限公司』位於臺中縣外埔鄉之垃圾場，
    而於96年6 月15日與『藍金科技實業股份有限公司』簽定藍
    金合約書，我就借給『藍金科技實業股份有限公司』10單位
    ……共36萬元，並於翌月開始領錢，但到了97 年8月份就沒
    再領到錢了」（參A3卷第65-67頁）。
  3.證人即被告倪椿璉於檢察官訊問時亦證稱：「我用我弟弟的
    名字倪俊雄。我們總共三個人去湊。我拿到兩張股票」（參
    A4卷第102-104 頁）。又被告倪椿璉於警局詢問、檢察官訊
    問、本院審理時已供承：「我有告知朋友蔡佩融、謝燕紅、
    呂素蓮3 名友人，可投資藍金公司，並找他們一同參觀臺中
    縣外埔鄉洪百里生物科技股份有限公司」（參A1卷第244-
    247 頁）；「（問：介紹蔡佩融等有無得到好處？）單子湊
    成一百張，3萬6一個單位，湊成360 萬，就送洪百里的股票
    10張。是游麗珠叫我們湊的」（參A4卷第102-104 頁）；「
    （問：蔡佩融說是經你介紹後投資？謝燕紅說經由你介紹後
    參觀工廠後來簽約有投資36萬，他說他是現金匯到藍金公司
    的帳戶？有無意見？）那是因為我們湊單，且他們上班沒有
    空，我跟他是朋友，公司說沒有設定，所以匯到我這裡，我
    再幫他去藍金公司繳錢」（參A4卷第102-104頁）；「（問
    ：蔡佩融跟謝燕紅都有自己出名的合約書？）有。我自己的
    部分用我弟弟的名字。我們各自用各自的名字，只是我用我
    弟弟的名字，合起來有送股票，股票就照比例分配」（參A4
    卷第102-104頁）；「（問：倪俊雄本身有無從事開立公司
    或藍金公司等之業務招攬工作？）沒有」（參本院甲16卷第
    86頁）。
  4.再者，被告倪椿璉96年7 至8 月期間於公司「出勤考核表」
    上持續有36次之簽到紀錄（參本院甲7卷第289-312頁反面）
    ，另根據藍金等公司遭扣案之「行政部門客戶資料」明細及
    相關合約紀錄，其中以「倪俊雄」（所登載者係被告倪椿璉
    之業績）為「本次業務」之投資人有蔡佩融、謝燕紅、劉謝
    馨等3人，投資合約共6件（紀錄詳附表肆之五，各筆紀錄之
    證據出處詳附表貳之六）。
  5.上開事證顯示，被告倪椿璉所稱未有招攬投資云云，不足採
    信。
  (十八)被告翁晉昇部分：
  1.證人邱秋香於警局詢問時證稱：「我曾在該公司的『翁晉昇
    』安排下去參觀過；參加過說明會後我透過『翁晉昇』接洽
    投資事宜，前後分2 次陸續投資……投資款項我先生吳文貴
    桃園龜山農會（帳號……）是匯到翁晉昇帳戶（銀行帳戶帳
    號我不記得要回去看才知道），但是在97年8 月份開始我就
    沒領到錢」（參A2卷第147-150 頁）；「都是他打電話給我
    ，翁晉昇是該公司的業務員，不知道他有沒有收取佣金」（
    參A2卷第147-150頁）。
  2.證人即被告楊景雲於警局詢問時亦證稱：「『翁晉昇』是公
    司的副理……」（參A1卷第37-43頁）。
  3.證人即被告翁晉昇於檢察官訊問時亦證稱：「（問：到底誰
    介紹？）游麗珠，我認識的胡建明，他請游麗珠到我家」（
    參A6卷第106-111 頁）；「（問：是否常去辦公室？）因為
    我去暸解相關的合約書事情」（參A6卷第106-111 頁）。而
    被告翁晉昇於警局詢問時已供承：「我是向我同學明這家公
    司的產品我覺得不錯，而且該公司是以借錢的方式來準備蓋
    工廠，我覺得不錯，我自己本身也有投資，3、4天後我同學
    把錢給我，並要我代為繳投資款項」（參A1卷第254-257頁
    ）。
  4.再者，公司97年4至6月份業績獎金表則記載被告翁晉昇之職
    稱為主任，及該期間內反覆獲配1 萬餘元至12萬餘元不等之
    自展額獎金及1 萬9 千餘元之組織額獎金等紀錄（參本院甲
    8 卷第41-45 頁反面）。
  5.上開事證顯示，被告翁晉昇所稱僅帶友人至藍金公司之工廠
    參觀云云，不足採信。
  (十九)被告陳純部分：
  1.證人德體證於警局詢問時證稱：「我……拿現金新臺幣52萬
    元整交由陳純，再由陳純拿到公司投資，由公司開立以蔣有
    寰抬頭之收據交給我，而蔣紫蓉所投資第一筆金額是於97年
    04月30日陳純陪同我至新莊後港路郵局臨櫃匯款……而後我
    再於97年08月05日再提領現金新臺幣100 萬元交付給陳純，
    再由陳純拿到公司投資，由公司開立以蔣有寰抬頭之收據交
    給我，而蔣紫蓉所投資第二筆金額是於97年06月06日陳純陪
    同我至新莊後港路郵局櫃匯款新臺幣260 萬元」（參D1卷第
    11-15頁）。
  2.被告陳純於警局詢問時亦供承：「有訂定合約，是由我將蔣
    有寰及蔣紫蓉之印章拿去開立生物科技股份有限公司之民權
    營業處與一位蔡先生（年籍職務皆不詳）訂定的」；「該公
    司並沒有將印章歸還，合約有交給蔣德體，但沒有另外簽名
    ，只有我在民權營運站與蔡先生訂定合約時，由我代簽的」
    ；「我有大概告知將德體蔣有寰及蔣紫蓉所訂定之合約內容
    」；「（問：你介紹蔣德體、蔣有寰及蔣紫蓉等人投資該公
    司新臺幣472萬元，你可從中獲得多少酬傭？）『黃小姐』
    曾經拿現金新臺幣11萬餘元給我，當作我介紹投資的酬傭」
    （參D1卷第6-10頁）。
  3.再者，根據扣案之臺北民權營業處97年8 月份之業務日報表
    記載，蔣紫蓉及蔣有寰的投資，係屬於被告陳純的業績，而
    且被告陳純因而獲配開拓等股票（甲7卷第193頁反面）。另
    根據藍金等公司遭扣案之「行政部門客戶資料」明細及相關
    合約紀錄，會員蔣紫蓉、蔣有寰、林心平等3 人之投資均係
    以被告陳純為「本次業務」（紀錄詳附表肆之五，各筆紀錄
    之證據出處詳附表貳之六）。
  4.上開事證顯示，被告陳純確因招攬投資而獲有報酬，其雖稱
    有領取佣金，但已分紅給投資人，惟其就分還金額等卻交代
    不清。
  (二十)被告許更生部分：
  1.證人陳宏進於警局詢問時證稱：「我是經過我一位朋友叫許
    更生之男子介紹、推薦，然後我有匯錢購買、投資上述公司
    ，（許更生、他的電話……）我所有的投資都是透過許先生
    才投資『藍金科技實業股份有限公司』、『開立生物科技股
    份有限公司』，我曾經去過該公司位於臺北市臺塑大樓後面
    另一棟大樓參加說明會。有關投資該公司的相關利潤所得或
    如何投資皆由許先生告訴我的」（參A2 卷第200-201頁）；
    「說明會上大不份都是在說該公司未來之前景，以及該公司
    的投資獲利豐厚等等，投資係項則是由我朋友許先生對我做
    個人=說明」（參A2卷第200-201頁）；「許更生的行動電話
    號碼是……我知道他是「藍金科技實業股份有限公司」之業
    務員……他應該有收取佣金不然他未合一直叫我投資該上述
    二家公司』（參A2卷第200-201頁）。
  2.證人劉邦鏞於警局詢問時亦證稱：「（問：許更生（電話…
    …）如何介紹你投資『藍金科技實業股份有限公司」？有無
    給你佣金？）他是我之前就認識的朋友，聽他介紹之後就參
    加投資了；他並沒有跟我提到佣金的問題」（參A2卷第
    344-347頁）。
  3.證人即被告楊景雲則於檢察官訊問時證稱：「（問：《提示
    座位表》在座的是否都是公司的業務人員？）沒錯。全部都
    是……曾玟寧、林維政、許更生、韋德華職級都是經理」（
    參A4卷第106-111 頁）。
  4.證人即被告陳亮於檢察官訊問時亦證稱：「（問：曾玟寧
    、林維政、許更生、韋德華做什麼？）他們是經理級人員」
    （參A4卷第116-118 頁）。
  5.再者，自被告許更生辦公室座位扣案之筆記本，其內尚記載
    「業務週六一定參與，對舊客戶要說明小熊」、「小熊的DM
    〝衝〞週六→內外圍及中南部來受訓」、「12/15後→下個
    案，小熊旅遊賺錢→還本→2年→38%」、「實體有價券→住
    宿票1P→24住宿券未去視同贖回」……等與開立合約之招攬
    業務相關之內容（參本院甲7卷第326頁反面、第329頁）。
    此外，根據扣案資料，投資人李婷的「開立生物科技委銷申
    請書」上記載「執董指示：贈送禾鴻私募股壹張及開拓股票
    壹張」，並有被告許更生之簽名，且蓋有開立公司之收件章
    （參本院甲7 卷第344 頁）。又有已扣案之「帳戶出借使用
    同意書」顯示，被告許更生將自己的花旗銀行板橋分行
    0000000000000000號帳戶出借給客戶戴興來使用，且記載「
    戴興來20單位，5 單位匯入許更生帳戶」（參本院甲7 卷第
    342頁 反面）。而被告許更生座位扣案之物品中，尚包含藍
    金公司人事資料卡、互助會文宣、開立合約、洪百里生物科
    技簡介、會員卡、客戶印章、藍金科技會員資料表、獎金制
    度表、匯款單…等等與招攬投資業務有關之物件（參本院甲
    7卷第324-344頁）。另公司96年7至8月期間之「出勤考核表
    」上，則持續有被告許更生18次之簽到紀錄（參本院甲7卷
    第289- 312頁反面）。而查有被告許更生之經理組業績紀錄
    以外（B1卷第17-18頁），公司7/1-7/4經理區考核結果中，
    尚有被告許更生之獎金減1萬之紀錄（本院甲9卷第78頁）。
    再者，公司97年4至6月份業績獎金表更載明其職稱為經理，
    且該期間內被告許更生反覆領取數千至十餘萬元不等之自展
    額獎金及每次數萬元不等之組織額獎金（參本院甲8卷第41-
    45頁反面）。
  6.上開事證顯示，被告許更生所稱僅告知朋友陳宏進公司的名
    字且未領取佣金云云，不足採信。
  被告許美惠部分：
  1.證人陳秀鳳於警局詢問時證稱：「我是在95年10月份的時候
    經朋友許美惠（電話……）跟我介紹而投資佳麗芙實業有限
    公司（販賣化妝品）及後來之『藍金科技實業股份有限公司
    』」；「我每次繳款都是直接到公司親手交現金給許美惠，
    然後我親眼看見許美惠將錢交給公司會計（姓名不詳）」；
    「許美惠的行動電話號碼……家中電話……；許美惠在公司
    的職務是業務經理」（參A2卷第209- 213頁）。
  2.被告許美惠於警局詢問、檢察官訊問時亦供承：「民國95、
    96年在佳麗芙公司到『藍金科技實業股份有限公司』我都是
    在他們公司擔任講師職務」（參A1卷第274-278 頁）；「介
    紹1 個客人看購買單位數，購買1 個單位是40000 元，公司
    匯撥5000元做為獎金。就我所知，到了97年6 月公司就已出
    現財務問題，7 月份就付款不正常」（參A1卷第274-278 頁
    ）；「（問：誰介紹你投資的？）楊景雲」（見A7卷第140-
    156 頁）；「（問：你有無介紹朋友去投資？）不能說介紹
    。朋友有問我在做什麼，我才會說我在做環保的產業。我有
    介紹陳秀鳳、羅台生」（見A7卷第140-156 頁）；「（問：
    如何跟投資人講是投資還是借貸？）借貸」；「（問：介紹
    他們有無拿到佣金？）有」（見I3卷第4-7頁）。
  3.再者，被告許美惠96年7 至8 月期間於公司「出勤考核表」
    上持續有32次之簽到紀錄（參本院甲7 卷第289-312 頁反面
    ），另根據藍金公司96年9 月份行事曆之記載，96年9 月5
    日的說明會，係由被告許美惠擔任主持人（參本院甲3 卷第
    213 頁）。此外，藍金公司97年4 至6 月份業績獎金表亦記
    載被告許美惠之職稱為「經理」，且伊不僅領取自展額獎金
    ，更反覆領取組織額獎金（參本院甲8 卷第41-45 頁反面）
    ，而公司97年7 月份生效之降階名單，被告許美惠亦是被考
    核對象之一，因業績不符要求，遭降階為儲備經理（參本院
    甲9 卷第72-73 頁），公司7/1-7/4 經理區考核結果中，被
    告許美惠之獎金則遭減1 萬元（參本院甲9 卷第78頁），公
    司公告資料中亦有被告許美惠之經理組業績紀錄（參B1卷第
    17-18 頁）。又證人陳秀所提出的佳麗芙及藍金等公司的
    申請書中，「業績歸屬推薦人姓名」、「業務員」等欄位亦
    均有被告許美惠的簽名（參A5卷第15-21 頁）。
  4.上開事證顯示，被告許美惠所稱非為公司員工亦未收取佣金
    云云，不足採信。
  被告彭如君部分：
  1.證人張烈忠於警局詢問、檢察官訊問、本院審理時證稱：「
    我是在96年好像12月份的時候經朋友彭如君小姐……跟我介
    紹而投資『藍金科技實業股份有限公司』」（A2卷第171-
    173 頁）；「（問：投資藍金公司錢怎麼給他們的？）我匯
    款到他指定的帳戶」（A5卷第92-93 頁）；「好像公司有給
    他佣金」（A5卷第92-93頁）；「就是我投資藍金公司9單位
    的款項共35萬元，一個單位四萬元，彭如君說少算我一萬元
    ，所以我只要匯35萬元」（參本院甲16卷第78-79頁）；「
    投資開立公司的錢，我買了八個單位，一個單位四萬元，彭
    如君也說我可以少算二萬元，所以只匯三十萬」（參本院甲
    16卷第78-79頁）
  2.被告彭如君於本院審理時亦供承：「「那時候應該有一、二
    千元的獎金，至於總共收到多少獎金，因為時間很久了，我
    記不清楚」（參本院甲2卷第247-251頁）
  3.再者，被告彭如君於96年7至8月兩個月期間，於公司「出勤
    考核表」上以「彭如君」、「如」、「君」等方式之簽到紀
    錄即高達44次（參本院甲7卷第289-312頁反面），又公司97
    年4至6月份業績獎金紀錄記載被告彭如君之職稱為總監，且
    被告彭如君此期間之每半月均可領取業績獎金（含自展額及
    組織額獎金），每次領取金額達12萬餘元至89萬餘元不等（
    參本院甲8卷第41-45 頁反面）。此外，該公司7/1-7/4經理
    區考核結果係針對業務主管之業績有所考核，而被告彭如君
    係被考核之對象之一，且因業績表現符合獎勵條件而獎金獲
    加2萬元（參本院甲9卷第78頁）。又根據藍金等公司遭扣案
    之「行政部門客戶資料」明細及相關合約紀錄，其中以被告
    彭如君為「本次業務」之投資人不止張烈忠1 人，尚有丁淑
    芳、彭滿嬌、……、高美蘭、……、劉慧蓮等，其客戶共10
    人，此等客戶簽訂之藍金或開立合約則達52件（紀錄詳附表
    肆之五，各筆紀錄之證據出處詳附表貳之六）。再者，其中
    客戶高美蘭的投資，亦係由被告彭如君簽收「開拓換股憑證
    」（參甲7 卷第314 頁反面）。
  4.上開事證顯示，被告彭如君所稱僅偶爾到公司關心投資營運
    狀況且非藍金公司之業務員云云，不足採信。
  被告黃明松部分：
  1.證人方萬中於檢察官訊問時證稱：「黃明松是我朋友，跟我
    講的，我認識他20多年，96年11月向我推銷的，我沒有去工
    廠，他有拿DM給我看，他說開立公司是從事資源回收，說利
    息高，32萬的部分一個月獲利可以獲利1萬2千，因為我領了
    3個月共3萬6千，覺得獲利情形不錯，所以第二次加碼2個單
    位」；「我知道的除了我之外，還有跟其他朋友推銷，因為
    有一次餐會，黃明松的老闆姓張，請黃明松約他在中壢所找
    的投資者一起聚餐，那次聚餐共4 桌，約40、50人，黃明松
    在那次聚餐有推銷」（參A7卷第119-125頁）。
  2.再者，被告黃明松經登載於文化營業處之97年6 月薪資獎金
    紀錄顯示（參本院甲7卷第121-123頁反面），該月份有獎金
    56,400元須撥入被告黃明松開設於合庫中壢分行之帳戶。又
    根據藍金等公司遭扣案之「行政部門客戶資料」明細及相關
    合約紀錄，會員梁順智、古玉珍、……、羅玉蝦等19人之投
    資均係以被告黃明松為「本次業務」（紀錄詳附表肆之五，
    各筆紀錄之證據出處詳附表貳之六）。
  3.上開事證顯示伊所稱僅提供投資資訊給方萬中云云，不足採
    信。
  被告黃銀雪部分：
  1.證人王鎮雄於警局詢問、檢察官訊問時證稱：「我投資金錢
    都是交由黃銀雪負責」（參A2卷第22-25 頁）；「（問：有
    無投資藍金公司？）有，100多萬」（參A5卷第38-42頁）；
    「（問：黃介紹你投資，是否知道他領取多少業績獎金？）
    他給我兩千」（參A5卷第38-42 頁）；「（問：錢都怎麼交
    給公司？）現金都是交給黃銀雪」（參A5卷第38-42頁）。
  2.證人廖藍秀娥於警局詢問時證稱：「我是在96年8 月份的時
    候經鄰居黃銀雪介紹，他跟我介紹該『藍金科技實業股份有
    限公司』是處理廚餘等有機物質的環保行業……我在96年08
    月份投資新臺幣7萬2000元（1個單位36000元、2個單位），
    我當時是以現金交付給黃銀雪，當時她還叫我加入會員，入
    會費是3000元，我當時並沒有同意」（參A2卷第335-337 頁
    ）；「黃銀雪的行動電話號碼我沒有記，他有時候會來我家
    ，她是我鄰居，我都是打電話到公司幾乎都可以找到她」（
    參A2卷第335-337頁）。
  3.證人即被告黃銀雪於檢察官訊問時證稱：「（問：有無聽過
    游麗珠和謝忠奇？）游麗珠在說明會上說明。他們都上臺講
    過話，怎麼投資陳亮會講」（參A5卷第38-42頁）；「（
    問：（提示扣案清單明細）當天被查獲時還有會員入會申請
    書等資料，你的座位那麼多公司相關資料，為何說沒有在公
    司上班？）公司要怎麼安排我怎麼知道，是復興北路搬到南
    京東路時才有的，在南京東路時，陳亮說以後要改由合會
    的方式來招覽大家入會賺利息」（參A5卷第38-42 頁）。另
    被告黃銀雪於警局詢問、檢察官訊問時亦已供承「我是在96
    年開始到公司擔任市場調查工作，並沒有擔任什麼職務，公
    司負責人是陳效亮、楊景雲。公司在經營有機肥料環保工作
    」（參A1卷第296-300 頁）；「我們都沒有沒有領公司的薪
    水、只在禮拜六下午二點的時候要參加開會」（參A1卷第
    296-300 頁）；「（問：「藍金科技實業股份有限公司」在
    收取投資人之投資款項後，如何運用該款項？）買土地、建
    廠之用」（參A1卷第296-300 頁）；「（問：你是否有因介
    紹他人投資從中賺取利潤、獲取佣金或獎金？投資過程是否
    均如合約所載如期給付予投資人？）是公司感謝我們給我們
    的福利；在97年8 月間公司出現問題以後就開始沒付錢了」
    （參A1卷第296-300 頁）；「因為我當成好康鬥相報，我覺
    得不錯，我自己也有借錢給公司，讓朋友賺利息，我不知道
    這樣有問題」（參A5卷第38-42 頁）；「（問：王鎮雄與廖
    藍秀額等人是否你招攬借款給藍金公司的？）我是有跟他們
    講資訊」（參A5卷第38-42 頁）；「（問：他們借款給藍金
    公司，你有無得到業績獎金或股票？）這是公司給我們的福
    利，我是領到車馬費，就是一個單位發3 千，我也有回饋給
    他們，有的給1 千，有的給1 千五，看投資金額多少」（參
    A5卷第38-42 頁）；「（問：有無在藍金公司上班？）沒有
    。我只是做兼差的」；「（問：《提示座位表》藍金公司辦
    公室座位表有你的名字？）我不知道。有座位也是他們排的
    。我有時候有去」（參A5卷第38-42 頁）。
  4.再者，被告黃銀雪96年7至8月期間於公司「出勤考核表」上
    持續有29次之簽到紀錄（本院甲7卷第289-312頁反面）。又
    根據公司97年4至6月份業績獎金表之記載，被告黃銀雪之職
    稱為「副理」，且為被告彭如君（總監）組織成員之一，而
    該期間內其亦反覆獲配數千元至9 萬餘元不等之自展額獎金
    及數千元之組織額獎金（見本院甲8 卷第41-45頁反面）。
  5.上開事證顯示，被告黃銀雪確有反覆招攬投資之情事，且僅
    有部分獎金或是佣金係退還予投資人，未退還之部分則成為
    其招攬投資而獲取之報酬，則伊所稱並不是介紹朋友以賺取
    報酬獲利云云，不足採信。
  被告蔡雪姬部分：
  1.證人嚴小鑾於警局詢問、本院審理時證稱：「我都是透過我
    的舅媽蔡雪姬（電話……）投資的」（參A3卷第103-105 頁
    ）；「蔡雪姬說有一個專利可以把廚餘轉換成肥料，這是一
    個很好的投資條件，我就投資了」（參本院甲15卷第101頁
    反面）；「我有去過藍金公司，所以我知道她有位置。她在
    裡面要監督藍金公司作業程序，她要保障我們投資人的錢，
    所以要在公司坐鎮，看藍金公司把錢拿去做什麼」（參本院
    甲15卷第101頁反面）；「（問：藍金公司或蔡雪姬有無曾
    經帶你去堆肥廠參觀？）我有去過一次，也是蔡雪姬帶我去
    的，要看藍金公司工廠的生產情況，讓我們知道那塊土地是
    藍金公司買下的，不是騙人的，是真正有在營運，讓我們對
    這個產業有信心」（參本院甲15卷第102頁及反面）；「（
    問：當時要投資時，蔡雪姬有無跟你說如何發放利息？）有
    ，我以前在警詢時說的很清楚，當時所述實在」（參本院甲
    15卷第102頁反面）；「（問：這份契約書上面有你的印章
    ，這印章是你蓋的嗎？）不是我親自蓋的，這個章是藍金公
    司幫我代刻的，契約書應該都是蔡雪姬交給我的，是我已經
    把投資款項匯過去之後才交給我，交給我的時候上面的章都
    已經蓋好了」（參本院甲15卷第102-103 頁）。
  2.證人李依倫於警局詢問、檢察官訊問時證稱：「我親家的姓
    名為『蔡雪姬』，我僅知道蔡雪姬在該公司上班但他的職務
    我不清楚」（參A2卷第106-109 頁）；「（問：有無投資藍
    金公司？）有。我匯了一次80萬，是投資開立的」（參A5卷
    第57-61 頁）；「（問：投資借款給開立公司是否蔡介紹的
    ？）是」（參A5卷第57-61 頁）；「（問：有無看過工廠？
    ）有。臺中跟彰化都去過」（參A5卷第57-61 頁）；「（問
    ：有無去聽說明會？）有，參觀時就有說明會」（參A5卷第
    57-61 頁）；「（問：有無將業績獎金分給你？）沒有」（
    參A5卷第57-61 頁）；「（問：合約書如何領取？）蔡給我
    的」（參A5卷第57-61 頁）。
  3.證人即被告蔡雪姬於檢察官訊問時亦證稱：「（問：（提示
    扣案清單明細）當天被查獲時還有旬獎明細表、會員入會申
    請書等資料，為何有這些東西？）經理級的早上到晚都會在
    公司，我有時候10天才去公司一次。黃彩菊應該是副理，我
    的直屬是找他。別組的人我不清楚，我們這組還有林瑞珠，
    我是偶爾來，他比我勤快去公司」（參A5卷第57-61 頁）；
    「（問：怎麼分組？）不知道。游麗珠幫我們分組的」（參
    A5卷第57-61 頁）。且被告蔡雪姬於警局詢問、檢察官訊問
    、本院審理時已供承：「我自96年5月2日起在「藍金科技實
    業股份有限公司擔任業務員」（參A1卷第313-317 頁）；「
    我是基層業務員沒有擔任幹部」（參A1卷第313-317 頁）；
    「我有介紹我姻親李依倫及親戚嚴小鑾投資過『藍金科技實
    業股份有限公司』、『開立生物科技股份有限公司』的環保
    產品，李依倫投資20個單位，每個單位4 萬元計80萬元，嚴
    小鑾投資10個單位，每個單位36000 元計36萬及70個單位每
    個單位4萬元計280萬元」（參A1卷第313-317 頁）；「每介
    紹人購買1個單位公司會給我3000元獎金」（參A1卷第313-
    317 頁）；「（問：（提示公司業務獎金公告）有無看過？
    ）有。且公司常出這些公告，會放在公司的布告欄，我進出
    公司都會看布告欄，布告欄在公司內部牆壁上，但不是進出
    的地方」（參A7卷第140-156 頁）；「（問：從你辦公室座
    位扣案的「開立生物科技會員申請書」、「藍金科技申請書
    」的主管欄位都記載為『黃彩菊』，為何如此？《提示甲七
    卷第183-184 頁並告以要旨》）當時黃彩菊是我的主管，是
    游麗珠跟我說黃彩菊是我的主管，但我不是很清楚為什麼她
    是我的主管，我在公司的時間很短暫，我也不是常常到公司
    」（參本院甲16卷第69頁）。
  4.再者，被告蔡雪姬96年7至8月期間於公司「出勤考核表」上
    陸續有8 次之簽到紀錄（本院甲7卷第289-312頁反面）。又
    按公司97年4至6月份業績獎金記載，其職稱為專員，且97年
    4月及6月其分別獲配8 萬元（業績20單位）及12萬元（業績
    30單位）之自展額獎金（參本院甲8卷第41-45頁反面）。另
    按藍金等公司遭扣案之「行政部門客戶資料」明細及相關合
    約紀錄，會員馮于芷、羅元聰、嚴小鑾、李依倫等4 人之投
    資係以被告蔡雪姬為「本次業務」（紀錄詳附表肆之五，各
    筆紀錄之證據出處詳附表貳之六）
  5.上開事證顯示，被告蔡雪姬確有招攬投資且獲取利益之情事
    ，其所稱只有與外甥女嚴小鑾及親家李依倫分享工廠位置資
    訊云云，不足採信。
  被告鄭德宏部分：
  1.證人鄭菊麗於警局詢問時證稱：「我是在96年間的時候經我
    胞弟鄭德宏跟我介紹該『藍金科技實業股份有限公司』是處
    理廚餘的行業……我在96年02月份第一次投資，當時投資是
    新臺幣36萬元，當時我都是以現金交付給我胞弟鄭德宏去處
    理」（參A3卷第21-23頁）。
  2.被告鄭德宏於警局詢問時亦供承：「我曾經跟姊姊鄭菊麗、
    太太陳秀月及相關親友聊天時交談內容聊到『藍金科技實業
    股份有限公司』、『開立生物科技股份有限公司』內洪百里
    的相關理念及技術，他們都很認同，當時我姊姊鄭菊麗、太
    太陳秀月及相關親友（陳秀冊、陳曉玲、陳瑋欣、蔡李美嬌
    ）都有將資金借給『藍金科技實業股份有限公司』、『開立
    生物科技股份有限公司』」（參A1卷第334-339頁）。
  3.再者，被告鄭德宏96年7至8月期間於公司「出勤考核表」上
    持續簽到36次（參本院甲7卷第289-312頁反面），而其於公
    司座位遭扣案之筆記則記載「旅遊賺錢又還本（小熊度假村
    ）」、「住宿券（有價證券）贖回2年24期38%」、「小熊6
    月以後再去（3，4，5只有贖回）」（參本院甲7卷第160 、
    167 頁）等與開立公司募資合約相關之內容。再者，被告鄭
    德宏97年4至6月份業績獎金紀錄顯示，其係反覆領取自展額
    業績獎金（參本院甲8卷第41-45頁反面），而公司97年7 月
    份生效之降階名單，被告鄭德宏經業績考核後，遭降階為儲
    備經理（參本院甲9卷第72-73 頁），又公司7/1-7/4經理區
    考核結果，被告鄭德宏之獎金遭減1萬元（參本院甲9卷第78
    頁）。
  4.上開事證顯示，被告鄭德宏有從事公司招攬投資之業務，其
    所稱僅介紹其胞姐鄭菊麗投資藍金公司，本身未拿任何佣金
    云云，不足採信。
  被告賴永富部分：
  1.證人謝碧榮於警局詢問、檢察官訊問時證稱：「我是在96年
    6 月份的時候經朋友賴永富（他的電話……）跟我介紹後，
    透過他投資『藍金科技實業股份有限公司』及『開立生物科
    技股份有限公司……；另外賴永富先生又跟我說如果投資金
    額達2000萬元，可以擔任『藍金科技實業股份有限公司』的
    董事，之後又說服我以每股15元之價格透過他購買『藍金科
    技實業股份有限公司』的未上市股票共140 萬股、總金額是
    新臺幣2100萬元，但是我並沒有實際拿到股票，而是四紙『
    認股憑證』……；前述總投資金額是新臺幣5060萬元（其中
    含680 萬元公司向我借錢開給我的支票），都是由賴永富先
    生代我前去匯款，至於他匯到哪個帳戶我並不清楚」；「他
    常常到我的事務所去拜訪；『賴永富』應該是有因為介紹我
    投資而從中獲取佣金，我在今天（4 日）早上曾經當面問過
    他、他也承認，我當時還問他說自稱投資約500 萬、實際拿
    出來的有沒有到100 萬，他當時則是沉默不語」（參A3卷第
    49-53 頁）；「我沒有去過臺北的，我有去過臺中的忠寧路
    （按：應是忠明路）424 號，我去過兩三次」；「（問：跟
    公司辦公室那些人接觸過？）鄭麗紅、洪百里，其他人認識
    臉不認識名字」；「（問：有無在辦公處所見過賴？）有時
    候會跟他一起去臺中忠寧路（按；應是忠明路），我去看工
    廠也是跟他一起去的，都是他來找我，我們一起去的」（參
    A5卷第213-216頁）。
  2.被告賴永富於調查局及警局詢問、檢察官訊問時亦供承：「
    「95年12月間，我在瑞泰保險經紀人有限公司的同事林威辰
    拿我一瓶海洋深層水，我喝了以後感覺不錯，所以加入成為
    藍金科技實業股份有限公司（下稱藍金公司）之經銷商，後
    來藍金公司向洪百里公司取得廢棄物處理技術，以因有機廢
    棄物處理場建廠及營運之資金需求，向我招攬投資……96年
    底，開立公司以要在宜蘭縣冬山鄉興建有機廢棄物處理場設
    置建廠及營運之資金需求，向投資人招攬投資……97年9月
    間開立公司為增加公司營運資金，向投資人以『綠盈民間合
    會』名義起會，邀投資人投資」、「游麗珠招攬我投資開立
    公司時，表示開立公司已取得位於臺東縣之小熊渡假村產權
    ，開立公司為保障投資人權利，以小熊渡假村住宿券為擔保
    」（參G1卷第88-91 頁）；「（問：你介紹謝碧榮及賴金元
    、賴宜萱、賴姿含、賴寅玲及呂佩等人投資該公司，是不
    有從中獲得佣金？）公司酬庸的方式有分發現金、股票、深
    層水及化妝品等方式，有一部份是由我自己使用，另外則是
    發給我所介紹的投資人」（參A1卷第340-344 頁）；「（問
    ：你介紹謝拿多少業績獎金？）投資金額的5%」（參A5卷第
    213-216 頁）；「（問：公司業績獎金怎麼給你？）劃撥到
    我的戶頭」（參A5卷第213-216 頁）；「（問：你不是說你
    有拿到獎金，為何沒有拿到報稅資料？）游麗珠說用經銷商
    名義」（參A5卷第213-216 頁）；「（問：有無想過為何你
    介紹他們，你可以取得佣金？）這在業界都是這樣的」（參
    A7卷第140-156 頁）。
  3.上開事證顯示，被告賴永富辯稱伊僅介紹親友投資方式等訊
    息，所獲得之紅利亦皆分給他們云云，不足採信。
  被告賴美甄部分：
  1.證人魏翠英於警局詢問時證稱「我是在96年6 月份的時候經
    朋友賴美甄（他的電話……）跟我介紹後透過他投資「藍金
    科技實業股份有限公司」，他跟我說該公司是處理廚餘及資
    源回收的行業……他便說服我叫我投資該公司前後共5 次、
    所投資金額約610 餘萬元，還有簽了合約書，以擔保會依合
    約內容每月本利攤還給我」（參A3卷第70-73 頁）；「所投
    資的5 筆款項賴美甄……，要我匯到他指定的帳戶……，我
    是以現金臨櫃匯款的」（參A3卷第70-73 頁）；「我都是打
    ……電話跟他聯絡，我不知道他在什麼公司擔任何職務，我
    只知道他是公司員工，他是否有收取佣金我不清楚」（參A3
    卷第70-73頁）。
  2.被告賴美甄於警局詢問時亦供承：「我曾經介紹我朋友魏翠
    英、李富男、林麗華共3 人投資『藍金科技實業股份有限公
    司』」（參A1卷第345-349 頁）；「（問：你如何遊說投資
    人加入投資『藍金科技實業股份有限公司』等公司？）我拿
    DM給她們3 人（魏翠英、李富男、林麗華）看，之後她們覺
    得不錯就投資了」（參A1卷第345-349 頁）；「『藍金科技
    實業股份有限公司』有給我獎金」（參A1卷第345-349 頁）
    。
  3.再者，96年7至8月期間於公司「出勤考核表」上，被告賴美
    甄持續有32次之簽到紀錄（本院甲7卷第289-312頁反面）。
    另按藍金等公司遭扣案之「行政部門客戶資料」明細及相關
    合約紀錄，會員魏翠英、李富男、林麗華等3 人之投資係以
    被告賴美甄為「本次業務」（紀錄詳附表肆之五，各筆紀錄
    之證據出處詳附表貳之六）。
  4.上開事證顯示，被告賴美甄確有參與招攬投資之業務，其所
    稱僅將經驗分享予親友云云，不足採信。
  被告高淨筠部分：
  1.證人劉瑞霞於警局詢問時證稱：「我有去過他們高雄的公司
    該公司位於高雄市○○路上（詳細地址不詳），我去時只看
    見公司裡有三、四人，其中一名就是指認照片中之高淨筠」
    （參A2卷第353-356 頁）。
  2.證人謝宏義於警局詢問、檢察官訊問時亦證稱：「我是在96
    年4 月份的時候經以前同事高秀麗（他的電話……）跟我介
    紹後，透過他投資『藍金科技實業股份有限公司』及『開立
    生物科技股份有限公司』他跟我介紹該『藍金科技實業股份
    有限公司』及『開立生物科技股份有限公司』是處理廚餘的
    行業……並強調投資該公司的獲利頗豐、也出示投資紅利的
    試算表跟我說明……於是我在96年4、5月間的時候，透過高
    秀麗（現在已改名為『高淨筠』、他的電話……）開始作了
    第一次投資，金額為360 萬兩筆，他要我匯款到他給我的指
    定帳戶，之後『高秀麗』的主管「戴美娜」（電話……）就
    都多次來拜訪我，一直勸說再加碼投資，後來我又在同年7
    月份、9 月份先後向『戴美娜』做了兩筆金額各36萬元的投
    資，該款項我當時是開支票交付，後來大概在97年3、4月份
    的時候，『高秀麗』（即『高淨筠』）再向我推介投資，我
    再透過他投資『開立生物科技股份有限公司』共新臺幣400
    萬元……直到今（97）年8 月份開始未依約於每月固定日期
    收到匯回的款項時，我才向，『高秀麗』（即『高淨筠』）
    詢問，他一開始跟我說會慢幾天，過一陣子才告訴我說公司
    出現問題了，可能要以自救會的方式跟公司處理債權債務問
    題，之後就把我所投資的相關資料拿走了」（參A3卷第39-
    43  頁）；「我從頭到尾都是透過『高秀麗』（即『高淨筠
    』）跟『戴美娜』投資，並沒有其他公司的人跟接觸」（參
    A3 卷第39-43頁）；「（問：誰介紹你投資的？）我是經由
    高淨筠介紹認識戴美娜，他們兩個會拿公司的資料給我看，
    說公司的營運很正常，把廚餘變肥料，獲利很好，他說可以
    獲利達18 %，我會投資就是因為覺得獲利很好」（參M1卷第
    11- 24頁）。
  3.再者，根據藍金等公司遭扣案之「行政部門客戶資料」明細
    及相關合約紀錄，其中以被告高淨筠為「本次業務」之投資
    人有謝宏義、黃丹微、鍾春玲等3 人，此等客戶簽訂之藍金
    或開立合約共4件，金額合計為8百餘萬元（紀錄詳附表肆之
    五，各筆紀錄之證據出處詳附表貳之六）。
  4.上開事證顯示，被告高淨筠係有參與招攬投資之業務，其所
    稱僅介紹告訴人謝宏義與戴美娜認識云云，不足採信。
  被告賴碧蓮部分：
  1.證人鄭棟麟於警局詢問、檢察官訊問時證稱：「我是在96年
    1 月份的時候經朋友賴碧蓮跟我介紹後透過他投資『佳麗芙
    實業有限公司』、『藍金科技實業股份有限公司』，他跟我
    介紹該『佳麗芙實業有限公司』、『藍金科技實業股份有限
    公司』是處理廚餘及資源回收的行業，為籌措設置該有機處
    理場所需資金（含機器設備、建廠工程、土地成本、營運資
    金、專利技術），該投資一個單位是新臺幣36000元……18
    個月後可領回46800元」（參A3卷第15-17頁）；「我總共投
    資約624萬元，已領回0000000萬，實際損失0000000元」（
    參A3卷第15- 17頁）；「（問：前述投資款項如何交付？）
    是從我所有帳戶臺灣銀行復興分行匯出，匯到賴碧蓮指定的
    帳戶，詳細資料我已忘記」（參A3卷第15-17 頁）；「在臺
    中通豪飯店召開說明會，才知道很多人投資」（參A3卷第15
    -17 頁）；「（問：誰介紹你投資的？）賴碧蓮，他之前有
    跟他保險過認識的，他跟我媽說這是正常的公司，只是要融
    資比較困難，所以發行藍金的合約書，他說一年多就可以將
    本金及利息全部還清」（參M1卷第11-24 頁）；「（問：他
    有無帶你去參觀工廠？）我沒有去，但他帶我媽去彰化的工
    廠，做廢棄物回收，說是洪百里公司，我媽跟我說有看到負
    責人，說是很正常的公司」（參M1卷第11-24 頁）；「（他
    有無跟你說投資，作何使用？）他說彰化的工廠剛設立，要
    購買機器的費用，需要我們的投資，所以做藍金的合約書給
    我」（參M1卷第11-24 頁）；「（他有無跟你講說投資多少
    ，獲利多少？）他說30、40 %。因為他們說廢棄物沒有成本
    ，洪百里有專利可以去做，別人無法做，只是現在欠資金」
    （參M1卷第11-24 頁）；「（你有無參加過說明會？）沒有
    。我媽媽去的。我自己只有跟賴碧蓮接洽，他會拿公司執照
    影本，跟我說公司在彰化、宜蘭有工廠。也有跟我講說獲利
    很好」（參M1卷第11-24 頁）。
  2.被告賴碧蓮於檢察官訊問、本院審理時供承：「我自己投資
    的本息都有拿到已經結案了。我是投資還在領本息的階段，
    覺得不錯就介紹給鄭文賢的太太，她是用匯款的方式付款的
    」（參本院甲15卷第214 頁）；「（問：還有介紹誰投資？
    ）只有鄭棟麟」（參M1卷第11-24 頁）；「（問：為何別人
    說有獲得佣金？）我之前也是因為別人介紹，去藍金公司聽
    取他們的簡報，覺得可以投資。我獲得的好處是拿到現金、
    佳麗芙的保養品、藍金公司的股票，但現金多少忘記了」（
    參M1卷第11-24 頁）。
  3.再者，按藍金等公司遭扣案之「行政部門客戶資料」明細及
    相關合約紀錄，會員鄭文賢、鄭棟麟等2 人之投資係以被告
    賴碧蓮為「本次業務」（紀錄詳附表肆之五，各筆紀錄之證
    據出處詳附表貳之六）。
  4.上開事證顯示，被告賴碧蓮所稱僅偶向鄭棟麟介紹投資云云
    ，不足採信。
  被告陳裕仁部分：
  1.證人江運廖於檢察事務官詢問時證稱：「97年8月20日早上
    11點左右，在屏東市○○路開立公司，被告（指案外人鍾屏
    德，另名為鍾宛妤）跟我說可以投資，並提出分紅級數表，
    我買四個單位16萬元」（參O2卷第11-13 頁）；「當初我、
    陳裕仁及鍾屏德是在屏東縣屏東市○○路消防局旁的家大樓
    的五樓內，我將錢交給鍾屏德，鍾屏德再轉交給陳裕仁，他
    們都有在場」（參O2卷第57-60 頁）；「錢交給陳裕仁後，
    他才告訴我說，這16萬元，是一股4萬元，16萬元是投資4股
    」（參O2卷第57-60頁）。
  2.證人鍾宛妤於檢察事務官詢問時證稱：「我跟江運廖講之前
    的一個月，陳裕仁有邀請我們去參觀開立公司，是在臺中的
    外埔鄉公所資源回收場，當時陳裕仁、戴美娜、黃齡輝都有
    去，他們說是開立的合約對像，我們就相信他有實際在經營
    。參觀之後，在中午午餐時，相關公司的高層謝忠奇等人有
    介紹投資獲利相關事宜，我們同行大約有三十個人左右」（
    參O2卷第64-66 頁）；「過了一段時間在中秋節、前一個月
    左右決定投資後，他先通知我陪他去交錢，汪運廖是先領完
    錢後，約我在陳裕仁開立的公司見面，接著就將錢當面交給
    陳裕仁，我請陳裕仁寫收據，我當見證人證明江運廖有將錢
    交給陳裕仁」（參O2卷第64-66頁）；「（問：本件你抽取
    多少佣金？）一萬多元。是誰給我的我不知道，是突然我的
    帳戶多出這一萬多元，我有去問陳裕仁，過了一段時間陳裕
    仁有給我一張佣金計算表」（參O2卷第64-66頁）。
  3.證人黃韻蓁在調查局詢問時證稱：「約於97年7 月底的時候
    ，我朋友程耀容帶陳裕仁約在高雄市家樂福愛河店見面，陳
    裕仁向我表示開立生物科技公司專門從事廚餘設備研發買賣
    ，技術不錯，獲利情形良好，陳裕仁及許多親戚朋友都有投
    資，並邀我一起投資開立生物科技公司，我本來不願意投資
    ，但陳裕仁一再向我遊說，我看陳裕仁外表忠厚老實，且我
    朋友程耀容也向我表示開立生物科技公司確實很賺錢，所以
    我經過考慮之後遂同意投資新臺幣（下同）80萬元。於是我
    就在當天開立發票日為97年8月5日之第一銀行三民分行支票
    （票號：QB0000000 ）交給陳裕仁，但是我並沒有要求陳裕
    仁簽收，當初陳裕仁向我表示如果我投資80  萬元，每個月
    可以領到3萬2,000元之利潤，可以領2 年，但是沒想到只領
    了一次該公司就沒有繼續給付利潤給我」（參J3卷第121-
    124頁）。
  4.證人程耀容在警局及調查局詢問、檢察官訊問時證稱：「陳
    裕仁告訴我說他是『開立生物科技股份有限公司』屏東區營
    業處負責人，戴美娜跟黃林輝是『開立生物科技股份有限公
    司』的股東，就介紹我存入資金的個案中，其業務直屬關係
    由上至下分別為：戴美娜跟黃林輝、次為陳裕仁、其次為許
    馨月、再其次才是黃淑齡，職務的頭銜我不清楚」（參A2卷
    第245-249 頁）；「我的上線是黃淑齡，黃淑齡的上線是許
    馨月，許馨月的上線是陳裕仁，陳裕仁的上線應該就是黃林
    輝及戴美娜他們，陳裕仁、許馨月、黃淑齡他們3 人本身都
    沒有投資開立公司，但是我招攬的黃韻蓁、高玲玲、張友綸
    投資開立公司的獎金陳裕仁、許馨月、黃淑齡他們及所屬主
    管都有分到」（參J3卷第125-136 頁）；「（問：據本組調
    查97年7 月中旬，戴美娜因非法吸金被高雄地檢署申請羈押
    獲准，你在97年下旬及97年8 月初增購投資單位及介紹黃韻
    臻、高玲玲、張友綸投資繳款時，黃林輝及陳裕仁有無告訴
    你這件事，你是否知情？）97年7 月中旬我繳完第一次的投
    資款，還要增購時，陳裕仁騙我說戴美娜是出國去管理大陸
    的公司，黃林輝及陳裕仁都沒告訴我戴美娜是因為處理投資
    的事情被羈押，我是到97年10月間陳裕仁他們沒有再支付我
    們投資款之後，我我們去找陳裕仁追問時陳裕仁才告訴我這
    件事，我很生氣的是當時陳裕仁都知道他們被偵辦，還在97
    年8 月11日故意支付我一期16,000元的本息，之後再叫我介
    紹人加入，我於是誤以為他們是投資獲利，才基於分享的心
    情叫高玲玲、張友綸加入。另外97年7 月26日還辦過一次彰
    化芳苑廠的開幕活動，但是只是揭幕跟舞龍舞獅表演，還有
    演講說他們又接到哪些單位的合作案，所以我才會繼續介紹
    人來投資。當晚在香格里拉晚會時，我不知道名字的財務長
    還一再強調開立公司有多賺錢，但我還不知道當時陳裕仁他
    們已經被司法單位偵辦了，我才會自己又增購單位並介紹高
    玲玲、張友綸加入」（參J3卷第285-287 頁）；「因為我發
    覺有異，去找陳裕仁，他才跟我說戴美娜有被羈押，他還有
    去看過他，我才會那麼生氣」（參M1卷第11-24 頁）。
  5.被告陳裕仁在調查局詢問、檢察官訊問、本院審理時亦供承
    ：「我97年經朋友介紹進入開立生物科技公司，這個公司是
    做水果渣、菜渣經分經後對我們未來的生態有很好的幫助，
    所以我就擔任該公司的業務幫公司招募資金」（參J1卷第57
    頁）；「（問：你是如何招募資金？）一個單位是四萬元，
    每個月就慢慢領回，每個月領多少不一定，兩年共可以拿回
    五萬二」（參J1卷第57頁）；「（問：是誰介紹你進這家公
    司的？）我在保險公司的同事黃林輝」（參J1卷第57頁）；
    「（問：你加入此公司所獲得的報酬？）一個單位是獲得三
    千元，我大約獲得四萬多元」（參J1卷第57頁）；「問：你
    是否邀約程耀容入開立公司，並介紹公司招募資金的方式及
    晉升的方式？《提示級數表》）有。我有交一個單位獲利多
    少錢的文件給他看」（參J1卷第57頁）；「（問：你跟客戶
    收到錢之後是交給誰？）我匯給公司帳戶，公司收到之後再
    製作合約書給客戶」（參J1卷第57頁）；「約97年初3、4月
    間我當時是在永旭保險公司擔任業務副總經理，那時候我以
    前在南山人壽保險公司的同事黃林輝與戴美娜告訴我開立生
    技公司在做資源回收，以後肥料都可改採有機肥料，不用使
    用化學肥料，他們就把洪百里生技公司的DM宣傳資料交給我
    ，我看了這些DM的內容後覺得處理的垃圾來源有宜蘭縣政府
    環保局、臺北縣雙溪鄉公所等公家單位，而且經過處理的垃
    圾變成有機肥料可以改善土壤，我認為可行，所以我就幫開
    立生技公司招攬會員，我在開立生技公司是歷任屏東地區的
    業務員、副理，黃林輝是開立生技公司高雄地區的業務主管
    ，他是我的業務上的聯繫窗口，戴美娜他負責什麼職務我不
    清楚，我只知道她也有負責招攬會員」（參J2卷第35- 41頁
    ）；「當初是黃林輝主動找我加入開立生技公司，所以我算
    是黃林輝招攬的會員，此後我在屏東地區招攬業務有什麼疑
    問我都會直接找黃林輝」（參J2卷第35-41 頁）；「會員每
    加入一個單位，就要繳交4萬元，招攬的專員可以分配到
    3000元、業務員3800元、主任500元、副理500元、經理500
    元的獎金，會員與開立生技公司簽訂的合約書都是由臺北總
    公司製作完成後由負責招攬的業務員轉發」（參J2卷第35-4
    1頁）；「（問：程耀容、黃韻臻、高玲玲、張友綸投資260
    萬元你從中獲利多少？）直接招攬的業務員每單位可以獲得
    3800元獎金，其餘的主任、副主任、副理、經理都只能各獲
    得500 元獎金，因為黃韻臻、高玲玲、張友綸都是程耀容招
    攬的，而程耀容是我與黃淑齡共同招攬的，所以就招攬程耀
    容的獎金我與黃淑齡平分，所以我得到3 萬8000元獎金，另
    外黃韻臻、高玲玲、張友綸每單位500 元的獎金，我也要與
    黃淑齡平分，這部分我只得到1萬1250元，所以我總共獲得4
    萬9250元的獎金」（參J2卷第35-41 頁）；「（問：開立公
    司在高雄負責人？）我接觸過戴美娜，就是戴美娜跟我介紹
    開立公司的垃圾變黃金，我有去參加過工廠的說明會」（參
    J1卷第83-91 頁）；「（問：為何印名片？）方便跟同事介
    紹」（參J1卷第83-91 頁）；「（問：你總共獲得多少佣金
    ？）10多萬」（參M1卷第11-24 頁）；「（問：你自己有無
    投資？）我沒有錢」（參M1卷第11-24 頁）；「佣金的部分
    應該是一個單位大概是四萬元，介紹的人可以分到二千到三
    千元，這是戴美娜跟我說的，她也有給我看洪百里生物科技
    的資料，怎麼讓垃圾變黃金及肥料的資料」（參本院甲16卷
    第83頁）；「（問：你剛才所述，你同事所介紹的那些投資
    人，那些件數是如何往上呈報並領取佣金？）我同事都有公
    司的帳號，客戶會直接匯款到公司的帳戶去，公司說客戶的
    佣金會匯到我的戶頭，我同事的客戶如果有買，我的同事佣
    金會最多，但因為我是我同事的上線，所以我一個單位可以
    分到五、六百元」（參本院甲16卷第83頁）；「（問：那些
    投資人不用寫申請書嗎？申請書如何呈報？）他們把申請書
    送到二聖路，二聖路那邊有會計」（參本院甲16卷第83頁）
    ；「（問：據證人江運廖稱，該『級數表』係你提供給他的
    ，有無意見？《提示O2卷第11頁並告以要旨》）不是我給他
    的，是鍾宛妤給他的，鍾宛妤的級數表是我給她的」（參本
    院甲16卷第82頁反面）；「因為我不認識江運廖，是鍾宛妤
    把江運廖帶到保險公司找我，是我跟鍾宛妤一起向江運廖介
    紹的。勝利路是我做保險工作室的個人處所」（參本院甲16
    卷第83頁反面）。
  6.再者，被告陳裕仁持有之名片，其內印有『開立生物科技股
    份有限公司』及『悠遊網國際行銷有限公司」的字樣及圖示
    （參J1卷第91頁）。尚有被告陳裕仁向江運廖收到16萬3千
    元並且簽立收據給江運廖（參O2卷第5頁）之事證。再者，
    被告陳裕仁登載於二聖營業處之97年7月薪資獎金紀錄顯示
    ，其於該月份獲配獎金4萬餘元（本院甲7卷第121-123頁反
    面）。
  7.上開事證顯示，被告陳裕仁擔任開立公司的業務幫公司招募
    資金，嗣後並晉升為屏東地區的副理，伊所稱未兼職云云，
    不足採信。
  被告吳月嬌部分：
  1.證人王紫雲於檢察官訊問時證稱：「（問：誰介紹你投資的
    ？）在庭的吳月嬌」；「（問：他有無帶你去參觀工廠？）
    臺中、彰化的工廠」；「（問：他有無跟你說投資作何使用
    ？）垃圾環保，垃圾變黃金」；「（問：他有無跟你講說投
    資多少，之後可以領回多少？）4 萬可以領1萬2」（參M1卷
    第11-24頁）。
  2.證人吳牡丹及張素珠於檢察官訊問時亦證稱：「（問張素珠
    ：你投資多少？）4 萬」；「（問吳牡丹：張素珠的業績掛
    在誰的名下？）不是掛在我這裡。我沒有拿佣金。我只是跟
    他講有這種投資，其他都是吳月嬌跟他聯繫的」；「（問張
    素珠：是否如此？）是」（參M1卷第62-68頁）。
  3.被告吳月嬌於檢察官訊問時已供承：「（問：還有介紹誰投
    資？）幾個好朋友。吳牡丹、吳梅嬌、李明鴻、李鶯蘭、徐
    桂妹、陳松山、溫雪英、劉淑梅、潘金如、盧素秋都是我介
    紹進去的」（參M1卷第11-24 頁）；「（問：為何其他被告
    說投資可以獲得佣金？）公司如果有給我佣金，我就會將這
    筆錢再放進去投資」（參M1卷第11-24 頁）；「（問：你的
    主管是誰？）不知道，演講的人是陳亮」（參M1卷第11-
    24頁）；「（問：為何介紹那麼多人投資？）我是覺得有實
    際工廠。且我自己也有投資200 多萬。不知道這樣是違法的
    」（參M1卷第11-24頁）。
  4.再者，被告吳月嬌96年7至8月期間於公司「出勤考核表」上
    持續有27次之簽到紀錄（參本院甲7卷第289-312頁反面），
    而97年7 月份生效之榮升名單，則有被告吳月嬌榮升為經理
    之紀錄（本院甲9卷第72-73頁）。另外亦有被告吳月嬌經理
    組業績載明為「吳月嬌22」之紀錄（B1卷第17頁）。又查被
    告吳月嬌公司座位尚有業經扣案之「HPL業務人員操作SOP流
    程」、客戶的會員卡、客戶印章、合會文宣…等等供招攬投
    資使用之物品（參本院甲7卷第367頁）。此外，被告吳月嬌
    榮升為經理前，公司97年4至6月份業績獎金記載其職稱為「
    副理」，且經歸屬為「乾媽實業」組織（以副總倪素貞為首
    ）成員之一，並於該期間內反覆獲配2萬餘元至29萬餘元不
    等之自展額獎金，及數千元不等之組織額獎金（參本院甲8
    卷第41-45頁反面）。
  5.上開事證顯示，被告吳月嬌所稱僅直接介紹吳牡丹、吳梅嬌
    云云，不足採信。
  被告董致儉部分：
  1.證人宋趙鍊於警局詢問、檢察官訊問時證稱：「我是透過我
    配偶的同鄉董致儉（電話待查）介紹投資藍金科技實業股份
    有限公司，董致儉跟我介紹該藍金科技實業股份有限公司是
    處理廚餘的行業……我在96年03月分開始陸續投資33個單位
    ……當時都是以現金交付董致儉先生代為處理，交付現金後
    約一星期後，董致儉就會將合約書交給我們」（參A2卷第89
    -92頁）；「他告訴我說『藍金科技實業股份有限公司』、
    『開立生物科技股份有限公司』都是洪百里生物科技股份有
    限公司的子公司，除了藍金科技實業股份有限公司之外，目
    前還有一個子公司開立生物科技股份有限公司在宜蘭縣內動
    工營建，洪百里生物科技股份有限公司是技術合作的公司，
    負責技術轉移協助建廠、菌種提供、製程設計與運轉等事宜
    ，聽說藍金科技實業股份有限公司在臺灣北、中、南部各有
    營業據點」（參A2卷第89-92頁）；「我所知董致儉他本來
    兼職就是該公司職員」（參A2卷第89-92頁）；「他跟我說
    公司很好，利息很好」（參M1卷第62-68頁）。
  2.被告董致儉於檢察官訊問時已供承「（問：是否你介紹宋趙
    鍊投資？）是。因為是推行環保的業務，很好，所以介紹」
    （參M1卷第62-68 頁）；「（問：邱文龍是否你介紹的？）
    是」（參M1卷第62-68頁）；「（問：邱文龍是否買了115單
    位《提示公司報表》？）是，他很有錢」（參M1卷第62-68
    頁）；「（問：你抽多少佣金？）有抽，但忘記多少了」（
    參M1卷第62-68 頁）；「（問：張曾秋燕是否你介紹的？）
    是宋趙鍊介紹給我的」（參M1卷第62-68 頁）；「（問：莊
    義雄是否你介紹的？）是」（參M1卷第62-68 頁）；「（問
    ：你到底分多少佣金？）不知道，有匯到我的戶頭，但忘記
    多少」（參M1卷第62-68 頁）。
  3.再者，被告董致儉96年7至8月期間於公司「出勤考核表」上
    持續有28  次之簽到紀錄（參本院甲7卷第289-312頁反面）
    。另按97年4  至6月份業績獎金記載，其職稱為主任，且於
    97年4月份獲配43 萬元之自展額獎金，並於該期間內固定獲
    取每月5千元之薪資（參本院甲8卷第41-45頁反面）。
  4.上開事證顯示，被告董致儉所稱從未領取藍金等公司之薪資
    云云，不足採信。
  被告葉秀涼部分：
  1.證人田紋連於調查局詢問時證稱：「我於96年5、6月間透過
    女性朋友葉秀良（按：應是葉秀涼）介紹藍金科技公司的業
    務性質後，開始對藍金科技公司進行投資約10萬元，我印象
    中當初是直接拿10萬元現金交給葉秀良，請他代為處理本筆
    投資」、「我都是透過葉秀良去處理藍金科技公司的投資業
    務」（參P16卷第7-8頁）。
  2.證人即被告楊景雲於檢察事務官詢問亦證稱：「而簽訂資借
    契約之方式係由投資人填具『會員申請書』並投資每單位3
    萬6,000 元之金額，購買該公司銷售之『藍金公司投資會員
    產業理財專案』之理財方案，後將投資款項自行存入或交付
    予葉秀涼等業務員代為存入藍金公司在合作金庫銀行南高雄
    分行開設之帳號：0000-000-000000收款帳戶（96.03-96.05
    ），再由公司人員根據購買單位數及所收款項製作正式之『
    藍金合約書』及『藍金合約書（委託憑證）』，交由葉秀涼
    等業務員轉交投資人為憑」（參P4卷第90-95頁）。
  3.被告葉秀涼於警局及調查局詢問、檢察官訊問、本院審理時
    已供承：「我有跟田紋連介紹。我有幫她辦理加入藍金公司
    會員及簽訂合約書。田紋連成為我的下線後，因田紋連投資
    10 萬元，大約3個單位《每單位3000元獎金「即佣金」》，
    藍金公司共支付我9000元的獎金」（參P19卷第20-25頁）；
    「我除了自己投資，也將訊息轉告姐姐葉秀萱、親戚田紋連
    2 人，大約有簡單告訴上述2 人紅利分配情形，他們覺得不
    錯所以才投資」（參A3卷第229-233 頁）；「（問：有無介
    紹李幸枝？）我沒有直接告訴他，我去基隆玩，我媽很會種
    菜，我買了很多肥料，種菜很好，他們常去看我媽種菜，就
    聊起來了。我有帶他們去參觀工廠」（參M1卷第11-24 頁）
    ；「（問：林玉輝是否也是如此的狀況？）是」（參M1卷第
    11-24 頁）；「（問：林春美、邱鳳招是否也是這樣的狀況
    ？）他們都是媽媽的朋友」（參M1卷第11-24 頁）；「（問
    ：闕碧芬？）是我介紹的」（參M1卷第11-24 頁）；「我有
    介紹過很多人，可是都是我的親戚，一位是遲煥吟，他是我
    在教會的好朋友，我只是跟他分享我在藍金公司投資的環保
    事業，才引起他的興趣，他有心瞭解這個公司。我自己也有
    投資400 多萬元，我沒有去計算佣金如何計算，最主要是關
    心自己投入的部分，其他的我就沒有在意公司怎麼給，我一
    共拿了不到一百萬元的佣金」（參本院辛1 卷第55-58 頁）
  4.再者，被告葉秀涼96年7 至8 月期間於公司「出勤考核表」
    上，持續有16次之簽到紀錄（參本院甲7卷第289-312頁反面
    ）。再按97年4至6月份業績獎金表之記載，其職稱為「副理
    」，且該期間內被告葉秀涼反覆獲配數千元至數萬元不等之
    自展額獎金及2萬餘元之組織額獎金（參本院甲8卷第41-45
    頁反面）。又根據97年7月份生效之降階名單，被告葉秀涼
    亦是受到業績考核之人，且經降階為儲備副理（參本院甲9
    卷第72-73頁）。
  5.上開事證顯示，被告葉秀涼所稱未在藍金公司擔任職務，為
    單純投資人，亦未收取佣金云云，不足採信。
  再者，證人即被告楊景雲已於檢察官訊問時證述：「有固定
    座位表的就是業務了」；「（問：業務有何好處？）可以拿
    佣金」；「（問：業務員招攬業務如何計算佣金？）每單位
    3 萬6 的10% 到12% 是他們的佣金」等語明確（分見A6卷第
    204 頁、B2卷第331 頁）。而依卷附扣案之座位表，被告金
    業勤、鄭德宏、黃銀雪、翁晉昇、葉秀涼、胡建明（誤載為
    胡建民）、曾玟寧、黃彩菊、林瑞珠、蔡雪姬、李采蓉（誤
    載為李彩蓉）、許更生、韋德華、洪麗香、吳月嬌、林威辰
    、倪素貞、陳亮、彭如君、許美惠等人，亦在前揭集團均
    有固定之座位（見A1卷第72頁，同本院甲7 卷第198 頁），
    自可認定其等屬於「業務人員」。
  依上揭事證，足認上揭被告曾玟寧等人確為前述集團的業務
    人員，並有從事招攬投資人參與投資前開7 種資借或投資合
    約之行為，其等前揭抗辯，均不足採。復依附表貳之四所示
    其等「首次投資紀錄之日期~ 末次投資紀錄之日期（含本人
    投資）」之期間（亦即其等本人投資及直接招攬他人投資之
    期間），以及「組織額獎金起日~ 組織額獎金迄日」（亦即
    其等有獲配「組織額獎金」之期間），認定其等有犯意聯絡
    及行為分擔之期間詳如附表貳之四所示。
七、此外，上揭被告等人本人投資之金額及相關事項，則有如附
    表肆之四之相關證據可證；其等直接招攬他人投資之金額及
    相關事項，則有如附表肆之五之證據可資認定；依其等獲配
    「組織額獎金」而可認定其等經手吸金金額，則有如附表肆
    之六的證據可佐。另楊宗誫等17人亦有以顯不相當之利息等
    報酬，招攬投資人參與前揭合約之情事，而共同向會員為收
    受款項、吸收資金之行為，則如附表肆之十所示之證據可稽
    。依上開事證，足以認定被告楊景雲、陳亮、楊仁嵩、林
    威辰、鄭麗紅、曾玟寧、丁劉淑賢、王臺鳳、石中瑾、胡建
    明、黃彩菊、蔡銘洪、黃名薽、孫台芳、文智和、李采蓉、
    李麗玉、劉汪真玉、佘瑞瓊、林瑞珠、金業勤、洪麗香、韋
    德華、倪素貞、倪椿璉、翁晉昇、張辰鐘、陳純、許更生、
    許美惠、彭如君、黃明松、黃銀雪、蔡雪姬、鄭德宏、賴永
    富、賴美甄、戴美娜、高淨筠、賴碧蓮、陳裕仁、吳月嬌、
    董致儉、葉秀涼，與同案被告謝忠奇、游麗珠及楊宗誫等17
    人，有共同以顯不相當之報酬向會員為收受款項、吸收資金
    之行為。
八、各被告「犯罪所得」認定之理由：
  (一)按銀行法第125 條第1 項規定：「違反第29條第1 項規定者
    ，處3 年以上10年以下有期徒刑，得併科新臺幣1 千萬元以
    上2 億元以下罰金。其犯罪所得達新臺幣1 億元以上者，處
    7 年以上有期徒刑，得併科新臺幣2 千5 百萬元以上5 億元
    以下罰金。」，就未經允許之吸收資金行為以刑罰制裁，蓋
    違法吸金足以侵害人民財產法益、破壞社會安定及金融秩序
    ，是須以刑罰手段遏止之，該行為之可責性在於違法吸金之
    事實，而非在於事後有無利用該等資金獲利，上述銀行法第
    125 條所謂犯罪所得應包括「因犯罪直接取得之財物或財產
    上利益，因犯罪取得之報酬、前述變得之物或財產上利益」
    （詳銀行法第125 條修正說明二），即原吸收資金之數額及
    嗣後利用該等資金獲利之數額俱屬「犯罪所得」，如原吸金
    金額在1 億元以上，即有銀行法第125 條第1 項後段加重刑
    責規定之適用，不應僅以事後損益計算之，亦即該條所謂「
    犯罪所得」數額，指因違反銀行法所違法吸金犯罪直接取得
    之財物，並無成本計算問題，無扣除營業成本（如允諾給予
    投資人之報酬、業務人員之佣金、公司管銷費用等）之必要
    （最高法院98年度臺上字第260 、3621、3639號，99年度臺
    上字第607 、2664號等判決意旨參照）。另而該條項所欲處
    罰者，既係違法吸金之犯罪行為，是該條項後段所稱之「犯
    罪所得」，應係指違法吸收之資金總額而言，不應以事後損
    益計算之，縱行為人負有依約返還本息之義務，亦不得用以
    扣抵。況此類型之犯罪，行為人於非法吸收資金時，均以保
    證獲利定期回收本息之方式為犯罪手段，誘使他人投入資金
    ，若認行為人仍須依契約約定給付本息，即認其無犯罪所得
    ，顯與本條項後段之立法目的相違背（最高法院100 年度台
    上字第1137號判決意旨參照）。
  (二)至於「共同正犯所投資之資金，是否計入犯罪所得？」之疑
    義，就此本院認為：「共同正犯之投資金額為成本之一部：
    共同正犯之投資金額不失為成本費用，若連被告都不肯投入
    資金或購買其投資產品，如何說服多數人或不特定之人購買
    呢？共同正犯之投資行為具有成本報酬效應，足以使多數人
    或不特定之人卸下戒心，故其投資金額亦應為犯罪所得之一
    部，無須扣除。如販毒者所購入毒品，其成本亦未從犯罪所
    得中扣除，共同正犯雖亦為受害人，法官仍就法定刑度內具
    有裁量空間」（參臺灣高等法院暨所屬法院99年法律座談會
    刑事類提案第14號問題(一)之審查意見、研討結果）。
  (三)另「共同正犯之犯罪所得是否因其加入時間點不同，計算其
    所得要採合併計算或分開計算之方式？」之疑義，就此雖然
    依「共同正犯」之法理，「共同實施犯罪行為之人，在合同
    意思範圍以內，各自分擔犯罪行為之一部，相互利用他人之
    行為，以達其犯罪之目的者，即應對於全部所發生之結果，
    共同負責」（最高法院28年上字第3110號判例參照），則似
    應就其與其他共同正犯有犯意聯絡之期間，所有共同正犯收
    受款項、吸收之資金全部加總計算，以為各行為人之「犯罪
    所得」金額。但是本院認為：
  1.銀行法第125 條第1 項後段之「犯罪所得達新臺幣1 億元以
    上」乃針對各個被告之「加重構成要件要素」，亦即係立法
    者就「基本構成要件」所附加之「特別要素」，而加重其法
    律效果而言，但如此之加重仍應符合「罪刑相當原則」。次
    按所謂「罪刑相當原則」，可以分為立法和司法兩方面來看
    。立法方面，訂定各種犯罪類型、刑罰種類與法定刑的高低
    時，應考量受害法益的類型、法益受侵害的方式與程度、行
    為人主觀不法的態樣及程度等因素；司法方面，就具體個案
    適用法律時，同樣必須注意被害法益種類、被害的程度、侵
    害的手段以及行為人主觀不法的程度，刑法第57條規定量定
    刑罰時，必須斟酌各項量刑要素，以及第59條特別憫恕條款
    ，皆屬司法上罪刑相當原則的規定（參司法院釋字第594 號
    解釋，許玉秀大法官部分協同意見書註7 ）。
  2.在共同非法吸金之案件中，其具有集團性、階層性之特徵（
    可參前揭「事實欄壹」所示之事實），而低層之業務人員雖
    僅執行吸金業務，因已有為「收受款項或吸收資金」之「犯
    罪構成要件行為」，應論以共同正犯，但若認為行為人在與
    其他共同正犯有犯意聯絡之期間，其就所有共同正犯收受款
    項、吸收之資金全部加總計算，均須負責，則可能發生該行
    為人參與少額資金之吸收，或該行為人所屬之層級甚低，卻
    必須得對全部犯罪所得負責，則從該行為人客觀侵害社會法
    益之程度，以及該行為人主觀不法的程度來斟酌，均未免輕
    重失衡，自然並不符合「罪刑相當原則」（相同見解可參臺
    灣高等法院暨所屬法院99年法律座談會刑事類提案第14 號
    問題(三)之審查意見）。
  3.是以在共同非法吸金之案件中，就上揭「犯罪所得達新臺幣
    1 億元以上」乃針對各個被告之「加重構成要件要素」，在
    司法上，應解釋認為除行為人本身投入之金額，以及其直接
    招攬所收受、吸收之金額外，另應斟酌該行為人所屬之層級
    、其有無就其他行為人吸金之金額取得業績獎金等事項，以
    判斷該行為人「個人參與」收受、吸收之「犯罪所得」（相
    同見解可參臺灣高等法院高雄分院98年度上重訴字第20號、
    最高法院99年度臺上字第2664號判決）。
  (四)在本案中，因被告楊景雲、陳亮、楊仁嵩、林威辰則有在
    如附表貳之四所示之期間共同參與上揭集團會員招募、資金
    收受、本利發放，以及資金調度等財務事宜；被告鄭麗紅、
    王臺鳳、文智和、倪素貞、張辰鐘、戴美娜則有如附表貳之
    四所示期間擔任集團前揭營業處之負責人，其等就各該期間
    該集團或營業處所收受、吸收之款項即應認為有參與。另被
    告等人本人投資之金額及相關事項，則有如附表肆之四之相
    關證據可證；其等直接招攬他人投資之金額及相關事項，則
    有如附表肆之五之證據可資認定；依其等獲配「組織額獎金
    」而可認定其等經手吸金金額，則有如附表肆之六的證據可
    佐，是被告等就此等金額之收受、吸收，亦應認為有參與（
    至於擔任集團所屬公司或營業處負責人之被告，若上揭金額
    有重疊者，則不予重複計算）。職是，應認擔任集團所屬公
    司或營業處負責人之被告楊景雲、陳亮、楊仁嵩、林威辰
    、鄭麗紅、王臺鳳、文智和、倪素貞、張辰鐘、戴美娜個人
    參與收受、吸收之款項詳如附表貳之七所示；至於擔任業務
    人員之其他被告個人參與收受、吸收之款項則詳如附表貳之
    八所示。
  (五)依附表貳之七、貳之八所示，被告楊景雲、陳亮、楊仁嵩
    、林威辰、鄭麗紅、倪素貞、張辰鐘、戴美娜個人參與收受
    之款項已均逾1 億元。被告曾玟寧、丁劉淑賢、王臺鳳、石
    中瑾、胡建明、黃彩菊、蔡銘洪、黃名薽、孫台芳、文智和
    、李采蓉、李麗玉、劉汪真玉、佘瑞瓊、林瑞珠、金業勤、
    洪麗香、韋德華、倪椿璉、翁晉昇、陳純、許更生、許美惠
    、彭如君、黃明松、黃銀雪、蔡雪姬、鄭德宏、賴永富、賴
    美甄、高淨筠、賴碧蓮、陳裕仁、吳月嬌、董致儉、葉秀涼
    等人個人參與收受之款項則均未逾1 億元。
伍、認定「事實欄貳」所示犯罪事實所憑之證據及認定之理由：
一、被告劉智明雖以前揭情詞置辯，惟查：
  (一)被告劉智明於警局詢問時雖供稱：「……所以我在該處所負
    責總務，工作內容為水電、電腦、通訊等設備維修」；「就
    我工作範圍並未接觸有關公司投資這部分業務」等語，但亦
    已供承：「除了藍金與仁橋公司目前已無正式營運，開拓與
    開立公司是以招募會員投資之方式賺取收入」等語（見A1卷
    第61-64 頁），其復於檢察官訊問時供承：「（問：藍金公
    司做什麼？）海洋深層水，還有賣一些提煉出的保養品……
    但主要的方式是吸收會員投資」；「（問：藍金公司如何招
    攬吸收會員？）他們有負責教育的人專門訓練分公司的幹部
    ，這些人再去教下面的人」；「……但是公司吸納資金一段
    時間無法支付投資人的利息就會換公司，我們稱為這些投資
    人是災民」（見B2卷第319-323 頁），復於本院審理時供承
    ：「我在開立公司只是擔任總務，沒有辦法接觸到金錢、業
    務等事情……我女朋友介紹我去開立公司當總務，我共待了
    三個月，剛開始第一個月我完全不懂，在第二個月才知道公
    司是變相吸金……在第三個月時，臺北有刑事局的幹員來公
    司搜索，當時公司只有我一個總務，他們有搜索到帳冊及資
    料、電腦紀錄電子檔，要我點收簽名」等語（本院甲3 卷第
    48- 49頁），亦以應足認定被告劉智明於97年9 月17日檢警
    搜索藍金等公司之前月，亦即97年8 月1 日起即已知悉該等
    公司從事吸金業務。
  (二)另被告楊仁嵩於本院審理時復證稱：「小劉應該是被告劉智
    明沒錯，打雜就是類似做總務的事情，我原本是做總務……
    後來我要幫忙盤錦股票的過戶，所以比較忙，謝忠奇就開始
    叫劉智明做總務的事情，也是類似跑腿、打雜的事務……」
    ；「（問：劉智明之工作內容有包括業務招攬的工作項目嗎
    ？）我不清楚，如果是做總務的事情應該就不會包括招攬業
    務的工作」等語（見本院甲15卷第192 頁反面）。
  (三)是以已足認定被告劉智明知悉上揭集團係從事吸金業務，但
    仍協助為處理水電、雜務、電腦維修等庶務，亦即於附表貳
    之四所示之期間幫助同案被告謝忠奇等人對會員為收受款項
    、吸收資金之行為，且就該集團於該期間所收受、吸收之金
    額，均認為係其所幫助收受之款項，亦即為2132萬元（詳如
    附表貳之九所示）。
二、被告趙素月雖提出上述答辯，然查：
  (一)被告趙素月於前揭集團擔任會計，並係佳麗芙等公司就「臺
    北總公司」部分統籌為流水帳會計作業、薪資、業績獎金計
    算、發放等事務等事實，業據證人即同案被告游麗珠於檢察
    官訊問時（見A7卷第7-10頁）、證人即被告楊景雲於警局詢
    問時（見A1卷第37-43 頁）、證人即被告陳亮於檢察官訊
    問時（見A4卷第116-118 頁）、證人即被告楊仁嵩於檢察官
    訊問時（見B3卷第245-249 頁）、證人即被告王臺鳳於警局
    詢問時（見A1卷第111-117 頁），分別證述明確。
  (二)此外，並有被告趙素月（職稱：會計）之97年4 至6 月份薪
    資紀錄、被告趙素月製作之薪資及業績獎金報表（見本院甲
    8 卷第41-45 頁反面）等非供述證據可稽；另扣案「應付薪
    工─教育長」明細分類帳，其上亦記載「由電腦帳列印趙素
    月」（見本院甲3 卷第198-205 頁）。
  (三)被告趙素月亦於本案偵審中，先後供承：「我是在94年9 、
    10 月 間應徵進入『佑寧生物科技股份有限公司』擔任會計
    一職；我當時不知道負責人是誰，在我進入公司的大約2 個
    月後公司出了事，有人檢舉而遭檢調單位調查；公司負責人
    我後來才知道是『謝執董』（即『謝志堅』）」；「（問：
    你於94年9 月到97年8 月份擔任公司會計期間，在公司負責
    哪些事務？接受何人指令處理公司財務事宜？）負責會計流
    水帳，有薪資、各項支出、及投資款項等收入，因為多家公
    司（除開立、開拓以外）並非完全同時存在，因此，並不會
    很複雜；我並不需要接受指令，前面交接過來就接著照做就
    可以；我的辦公室在『復興北路215 號十一樓』，辦公室有
    會計跟出納約三、四人，除了我以外都不會做太久就汰換」
    （見A1卷第305-311 頁）；「（問：有無在藍金公司上班？
    ）有，以前，當會計，從94年9 月開始，當時是佑寧公司，
    後來改成佳麗芙公司，後來才是藍金，都是作會計」等語（
    見B4 卷 第30-33 頁）。
  (四)被告趙素月復於本案偵審時自承：「（問：業務員的佣金怎
    麼發？）總公司的行政人員，會製作某人做多少業績，就依
    照業績算出來」；「（問：楊景雲說你知道業務員的發放業
    績的標準？）依照行政給我的業績，我在去算，有分4 千3
    千，以每單位計算，就是他們的佣金」（見A7卷第13-16 頁
    ）；「（問：公司的業務獎金如何發放？）根據他們做的件
    數，報表是我統籌的，我會根據行政給我的報表製作」；「
    （問：公司有幾個營業處？）好幾個，臺北總公司，臺北民
    權，高雄二聖等」；「（問：誰統籌業績？）我只有負責臺
    北的」；「（問：公司的業務獎金怎麼計算？）有分階級，
    經理級，主任，業務。如果有投資者買一單位，經理、主任
    、業務都可以分一筆錢」；「（問：是否只要有投資者或會
    員掛業務的名字，就會分到獎金？）是」；「（問：何謂旬
    獎？）就是公司每月匯給會員的錢，不是業務獎金」（見A7
    卷第140-156 頁）；「（問：藍金公司97年4 月、5 月、6
    月之薪資暨臺北業績獎金表，是何人製作的，你是否知悉？
    ）這是我做的」；「『組織額』應該就是該人所在的職位，
    其下組織所招攬的業績他全部可以領到的獎金，會依照階級
    從經理、專員、業務員三種等級分，算一個單位多少錢，從
    這個表格上也可以算出來他在一個單位可以分到多少組織額
    獎金；『自展額』是指他自己做的業績，也是從這個表格中
    可以算出一個單位業務員可以領到多少獎金」（見本院甲15
    卷第197 頁及反面）。
  (五)另參酌證人即被告楊仁嵩於檢察官訊問時證稱：「（問：趙
    素月負責部分？）會計部分，他也有負責業務，後來謝叫他
    去作會計」等語（見B3卷第247 頁），且被告趙素月於前揭
    佑寧案件偵查中，即已證人身分證稱：「佑寧公司販售產品
    所得款項金額不多，加上轉投資尚無收益產生，主要係以向
    不特定社會大眾招攬理財專案為主，發給會員的紅利均係以
    他人加入會員購買理財專案所繳之款項來支付」等語，此有
    臺灣高等法院臺南分院97年度金上重訴字第695 號判決在卷
    可稽（見本院甲10卷第20頁），當可認定被告趙素月轉至佳
    麗芙公司任職後，自該集團95年2 月間開始吸收資金起，即
    已知悉該集團係以約定及給付前揭與本金顯不相當之「利息
    」等報酬的方式，而從事非法吸金業務，但仍為佳麗芙等公
    司就「臺北總公司」部分統籌為流水帳會計作業、薪資、業
    績獎金計算、發放等事務，而幫助同案被告謝忠奇等人對會
    員為收受款項、吸收資金之行為，而其幫助犯行係至97 年8
    月31日為止，則有扣案之被告趙素月97年9 月1 日辭職書可
    稽（見本院甲7 卷第211 頁），爰認定其幫助犯行之期間如
    附表貳之四所示。另因其係統籌「臺北總公司」的業績獎金
    等報表，故以其為幫助犯行期間「臺北總公司」的投資紀錄
    （即附表貳之六中，營業處屬於「臺北總公司」的投資紀錄
    ），認定其幫助收受之款項達9 億4772萬元（詳如附表貳之
    九所示）。
陸、認定「事實欄參」所示犯罪事實所憑之證據及認定之理由：
一、經查，被告陳亮自96年2 月16日起係藍金公司之登記負責
    人，亦為商業會計法第4 條所稱之商業負責人，又於96年7
    月25日有以被告陳亮、蔡秋明之名義，匯款3500萬元至藍
    金公司設於上海商業儲蓄銀行世貿分行帳號00000000000000
    號帳戶內，充作股款收足證明，並以存摺影本作為股東繳納
    之存款證明，及製成藍金公司股東繳納股款明細表，上列由
    股東陳亮、蔡秋明各繳納股款1500萬元、2000萬元，並製
    成96年7 月25日資產負債表，再於翌（26）日由天立會計師
    事務所呂品蓉會計師出具該公司增資款業經收足之公司資本
    查核報告書後，於同年月27日持向經濟部中部辦公室申辦公
    司增資登記，經使該管承辦公務員於96年7 月27日核准藍金
    公司之增資登記等情，有藍金公司之卷宗影本可稽（即F6卷
    ），即可認定。
二、被告楊景雲、陳亮、楊仁嵩雖否認上揭犯行，惟查：
  (一)同案被告謝忠奇係擔任含藍金公司在內之上述集團的實際負
    責人，並統籌集團之整體營運事宜；同案被告游麗珠負責掌
    管含藍金公司在內之上述集團財務事項；被告楊景雲、陳
    亮、楊仁嵩則共同負責含藍金公司在內之上述集團之資金收
    受、資金調度等財務事宜，本院均已依相關事證認定如上。
  (二)證人即被告楊景雲於檢察官訊問時，即已證承此部分犯行，
    陳稱：「（問：（告以移送要當）是否承認公司法犯行？）
    承認」；「（問：為何要假增資？）因為為要將資本額做大
    」；「（問：資金如何來的？）會員的錢先撥入帳戶內，隔
    兩天再轉出」等語（見B2卷第331-332 頁），而坦承該等匯
    入之3500萬元股款，並非由「股東陳亮、蔡秋明」實際繳
    納，而係上揭向不特定「會員」招募所得之款項。
  (三)證人即被告楊仁嵩於警局詢問時，則供承：「我有聽過楊景
    雲、謝忠奇、陳亮等人提過要增資的事」（見A1卷第81頁
    ），復於本院審理時坦承：「3500萬是謝忠奇請我去轉帳，
    因為金額比較大所以我有印象，他有說要做增資用」（見本
    院甲2 卷第136-141 頁）；「（問：……為何陳亮該次增
    資認購150 萬股，應由陳亮繳納的股款卻是謝忠奇叫你去
    匯款？）我沒有問謝忠奇為什麼，我就是照他指示去匯款，
    當時是謝忠奇拿錢給我的」等語（見本院甲15卷第195 頁）
    。
  (四)又被告陳亮於本院審理時，亦供承：「（問：根據存摺資
    料，96年7 月25日藍金公司上海商業儲蓄銀行世貿分行0000
    0000000000號股款帳戶記載你該日跨行匯入400 萬元及1100
    萬元，合計1500萬元增資股款確實是由你出資認購150 萬股
    ？）是公司匯的，因為我不管帳」（見本院甲15卷第191 頁
    反面），亦即坦承該等股款並非由其本人繳納。而依藍金公
    司之登記資料，被告陳亮並於96年7 月3 日下午2 時之藍
    金公司「董事會出席董事簽到簿」上簽名（見F6 卷 第29頁
    反面），且於藍金公司股東繳納股款明細表、96年7 月24日
    的試算表、96年7 月25日資產負債表、致呂品蓉會計師的委
    託書等文件上，蓋有藍金公司印章及被告陳亮之私章（見
    F6卷第31-34 頁）。被告陳亮於本院審理時亦供承上揭「
    簽到簿」上之簽名為其本人所簽（見本院甲15卷第191 頁反
    面），又該次96年7 月3 日下午2 時之藍金公司董事會，即
    係決議該增資3500萬元之事，此有該次董事會議事錄可稽（
    見F6卷第29頁），則被告陳亮就上揭虛偽繳納股款之事自
    然不能諉為不知。
  (五)再者，證人蔡秋明於警局詢問時並已證稱其實際上只是替同
    案被告謝忠奇、被告楊景雲開車的司機，他並沒有出資投資
    藍金公司等情明確（見A3卷第116-119 頁）。另被告楊仁嵩
    於本院審理時，亦陳稱：「（問：證人蔡秋明在警詢時稱，
    他實際上只是開車的司機，他並沒有出資投資藍金公司，為
    何你會用他的名義跨行轉匯2000萬元股款給藍金公司？）蔡
    秋明確實是開車的司機，他之前是幫謝忠奇開車，後來好像
    聽說有幫其他人開車。匯款人會用蔡秋明的名義是謝忠奇說
    的」等語（見本院甲15卷第195 頁）。而所謂「股東蔡秋明
    」既然只是為同案被告謝忠奇、被告楊景雲開車的司機，則
    其並無資力繳納上揭2000萬元之股款，當為被告楊景雲、陳
    亮、楊仁嵩所明知，自然亦可推知其等知悉上揭股款繳納
    不實之事。
  (六)何況，被告陳亮後來在97年3 月間辭去藍金公司董事長一
    職，原本其個人持有的藍金公司股數182 萬股（含96年7 月
    25日增資認股150 萬股）全部移轉給被告楊景雲個人持有，
    此亦有藍金公司上開登記案卷可稽（即F6卷）。被告陳亮
    於本院審理時，亦供承：「（問：你後來在97年3 月辭去藍
    金公司董事長一職，原本你個人持有的藍金公司股數182 萬
    股全部移轉給楊景雲個人持有，楊景雲有付給你該等股份的
    價金嗎？）當初公司就叫我擔任名義上擔任出席的藍金董事
    長，楊景雲沒有給我錢」（見本院甲15卷第192 頁）。被告
    楊景雲於本院審理時亦坦承：「（問：根據藍金公司登記資
    料，陳亮在97年3 月辭去藍金公司董事長一職，原本他個
    人持有的藍金公司股數182 萬股全部移轉給你個人持有，你
    有支付該等股份的價金給陳亮嗎？）我沒有支付該股份的
    價金」等語（見本院甲15卷第189 頁）。亦可見上揭96年7
    月25日增資登記之增資股款實際上並未由股東繳納，且被告
    陳亮、楊景雲亦均知情，不然被告陳亮及楊景雲豈有可
    能無須支付價金即先後取得該等股份？
  (七)至於被告陳亮、楊仁嵩雖另辯稱：藍金公司3500萬元之增
    資款項，是要轉投資新成立之開拓公司，招募之投資款項
    3500萬元，有實際匯入開拓公司，故無虛增資本使主管機關
    為不實登記之用，更未有公司股款，股東並未實際繳納或發
    還股東等不法情事云云，並提出開拓公司上海商業儲蓄銀行
    世貿分行00000000000000號帳戶存摺影本、開拓公司96年7
    月27日發起人會議議事錄影本為證（見本院甲12卷第182-
    183 頁），惟上揭股款既非由「股東陳亮、蔡秋明」實際
    繳納，已如上述，則於該等款項其後又如何流用，並無礙於
    被告楊景雲、陳亮、楊仁嵩如「事實欄參」所示犯行的認
    定，此等答辯自無足取。
柒、綜上，被告楊景雲等人如事實欄壹至參所示之犯行均足以認
    定，應依法論科。
捌、論罪科刑部分：
一、事實欄壹部分：
  (一)按銀行法第29條第1 項規定，除法律另有規定外，非銀行不
    得經營收受存款、受託經理信託資金、公眾財產或辦理國內
    外匯兌業務；其違反此項規定者，應依同法第125 條規定論
    處；所謂「收受存款」，依同法第5 條之1 規定，係指向不
    特定多數人收受款項或吸收資金，並約定返還本金或給付相
    當或高於本金之行為；又同法第29條之1 規定，以借款、收
    受投資、使加入為股東或其他名義，向多數人或不特定之人
    收受款項或吸收資金，而約定或給付與本金顯不相當之紅利
    、利息、股息或其他報酬者，以收受存款論；銀行法第125
    條關於處罰非銀行不得經營收受存款業務之規定，祇須行為
    人收受存款而合於上開要件且繼續反覆為之者，即足當之，
    原不以所收受之存款達於一定之金額或長期經營為必要（最
    高法院89年度臺上字第3583號判決意旨參照）。
  (二)次按銀行法第125 條第3 項規定，法人犯前2 項之罪者，處
    罰其行為負責人，係指因法人負責人有違反銀行法第29條第
    1 項規定之行為，始予以處罰，並非代罰或轉嫁性質，因此
    ，凡參與吸金決策之負責人及行為負責人，固應論以銀行法
    第125 條第1 項之罪責，而知情承辦或參與吸收資金業務之
    職員，茍與法人之負責人或行為負責人有犯意聯絡或行為分
    擔，依刑法第31條第1 項規定，亦應論以該罪之共同正犯（
    最高法院93年度台上字第4156號、98年度台上字第3621號判
    決參照）。本件佳麗芙、藍金、開立、開拓等公司皆非銀行
    ，亦未經主管機關許可經營銀行業務，不得以借款、收受投
    資、使加入為股東或其他名義，向多數人或不特定之人收受
    款項或吸收資金，而約定或給付與本金顯不相當之紅利、利
    息、股息或其他報酬。惟佳麗芙等公司既係法人，依該法第
    125 條第3 項規定，應處罰其行為負責人。而同案被告謝忠
    奇為上揭集團及各公司之實際負責人；同案被告游麗珠為該
    等公司之「教育長」，並負責掌管公司財務事項；被告楊景
    雲、陳亮、林威辰則分別擔任佳麗芙公司、藍金公司、開
    立公司、開拓公司之登記負責人；被告鄭麗紅則擔任開立公
    司監察人，另被告楊景雲、陳亮、楊仁嵩、林威辰則共同
    參與會員招募、資金收受、本利發放，以及資金調度等財務
    事宜，是應認同案被告謝忠奇、游麗珠、被告楊景雲、陳
    亮、楊仁嵩、林威辰、鄭麗紅為上開公司違法吸收資金之行
    為負責人，核其等所為，係犯銀行法第125 條第3 項、第1
    項之罪。被告王臺鳳、文智和、倪素貞、張辰鐘、戴美娜，
    以及被告曾玟寧、丁劉淑賢、石中瑾、胡建明、黃彩菊、蔡
    銘洪、黃名薽、孫台芳、李采蓉、李麗玉、劉汪真玉、佘瑞
    瓊、林瑞珠、金業勤、洪麗香、韋德華、倪椿璉、翁晉昇、
    陳純、許更生、許美惠、彭如君、黃明松、黃銀雪、蔡雪姬
    、鄭德宏、賴永富、賴美甄、高淨筠、賴碧蓮、陳裕仁、吳
    月嬌、董致儉、葉秀涼，楊宗誫等17人，雖非佳麗芙等公司
    之負責人，然其與有上開身分之被告楊景雲等人共同實行上
    開違反銀行法之犯罪行為，依刑法第31條第1 項前段之規定
    ，亦應論以共同正犯。
  (三)另應敘明者，上揭認被告王臺鳳等人應依刑法第31條第1 項
    前段之規定，論以共同正犯，乃係基於銀行法第125 條第3
    項所為之解釋。但是非法吸金之案件，本質上並非「因身分
    或其他特定關係成立之罪」，蓋若行為人並非以法人名義為
    共同吸金之犯行，依法亦可直接依銀行法第125 條第1 項、
    刑法第28條論為共同正犯。是以，若當行為人係以法人名義
    共同吸金者，其中部分行為人因非「法人行為負責人」即可
    依刑法第31條第1 項但書減輕其刑；但若行為人並非以法人
    名義共同吸金者，所有的行為人則均不得減刑，如此當不符
    合平等原則。故就被告王臺鳳等人雖應依刑法第31條第1 項
    前段之規定，論以共同正犯，然均不依同條項但書之規定減
    輕其刑。
  (四)又刑事法若干犯罪行為態樣，本質上原具有反覆、延續實行
    之特徵，立法時既予特別歸類，定為犯罪構成要件之行為要
    素，則行為人基於概括犯意，在密切接近之一定時、地持續
    實行之複次行為，倘依社會通念，於客觀上認為符合一個反
    覆、延續性之行為觀念者，於刑法評價上，即應僅成立一罪
    ，學理上所稱「集合犯」之職業性、營業性或收集性等具有
    重複特質之犯罪均屬之，例如經營、從事業務、收集、販賣
    、製造、散布等行為概念者是（最高法院96年度臺上字第
    172 號判決意旨參照）。被告楊景雲等人先後多次非銀行而
    辦理收受存款業務之行為；均符合一個反覆、延續性之行為
    觀念，均屬集合犯之實質上一罪關係。
  (五)被告楊景雲、陳亮、楊仁嵩、林威辰、鄭麗紅、倪素貞、
    張辰鐘、戴美娜個人參與收受之款項已均逾1 億元，已如上
    述，其等部分均應依銀行法第125 條第1 項後段之刑責論處
    ；被告曾玟寧、丁劉淑賢、王臺鳳、石中瑾、胡建明、黃彩
    菊、蔡銘洪、黃名薽、孫台芳、文智和、李采蓉、李麗玉、
    劉汪真玉、佘瑞瓊、林瑞珠、金業勤、洪麗香、韋德華、倪
    椿璉、翁晉昇、陳純、許更生、許美惠、彭如君、黃明松、
    黃銀雪、蔡雪姬、鄭德宏、賴永富、賴美甄、高淨筠、賴碧
    蓮、陳裕仁、吳月嬌、董致儉、葉秀涼等人個人參與收受之
    款項則均未逾1 億元，則均應依銀行法第125 條第1 項前段
    規定論處。
二、事實欄貳部分：
  (一)按刑法上之幫助犯，係對於犯罪與正犯有共同之認識，而以
    幫助之意思，對於正犯資以助力，而未參與實施犯罪之行為
    者而言（最高法院75年度臺上字第1509號、88年度臺上字第
    1270號判決意旨參照）。是如未參與實施犯罪構成要件之行
    為，且係出於幫助之意思提供助力，即屬幫助犯，而非共同
    正犯。
  (二)經查，本件被告劉智明、趙素月就違反銀行法部分，僅分別
    依同案被告謝忠奇等人之指示，協助為佳麗芙等公司就「臺
    北總公司」部分統籌為流水帳會計作業、薪資、業績獎金計
    算、發放等事務；或協助為處理水電、雜務、電腦維修等庶
    務，使同案被告謝忠奇等人得利用被告劉智明、趙素月之幫
    助而為本件違反銀行法之前揭犯行，且依本件卷證，並無證
    據證明被告劉智明、趙素月有參與前開犯行之構成要件，且
    被告劉智明、趙素月僅係為領取薪資，聽從同案被告謝忠奇
    等人之指示為前揭行為，然其主觀上有無將同案被告謝忠奇
    等人所實施違反銀行法規定之犯行，視為己身犯行之共同犯
    意聯絡，實非無疑，依罪疑惟輕之原則，自應為有利於被告
    劉智明、趙素月之認定，應認被告劉智明、趙素月係以幫助
    同案被告謝忠奇等人為前揭犯行之意思，而參與本件構成要
    件以外之行為。而被告劉智明所幫助收受之款項未逾1 億元
    （詳附表貳之九），故被告劉智明就事實欄貳所為，係犯刑
    法第30條第1 項、銀行法第125 條第1 項前段之幫助非法經
    營收受存款業務罪；被告趙素月所幫助收受之款項則已逾1
    億元（詳附表貳之九），故被告趙素月就事實欄貳所為，係
    犯刑法第30條第1 項、銀行法第125 條第1 項後段之幫助非
    法經營收受存款業務罪。並各依刑法第30條第2 項規定，按
    正犯之刑減輕之。
  (三)又按幫助犯係從犯，係從屬於正犯而成立，刑法上既無「共
    同幫助」之情，當亦無「幫助共同」之可言，即幫助一人為
    幫助，幫助二人以上亦為幫助（臺灣高等法院暨所屬法院70
    年度法律座談會刑事類第17號法律問題研討結果及司法院第
    二廳研究意見參照）。公訴意旨認被告劉智明、趙素月就違
    反銀行法部分，應與同案被告謝忠奇等人為共同正犯（見起
    訴書第36頁），雖有未洽，惟因刑事訴訟法第300 條所謂變
    更法條，係指罪名之變更而言，若僅係行為態樣有正犯、幫
    助犯之分，即無庸引用刑事訴訟法第300 條變更檢察官起訴
    之法條，此與最高法院30年上字第1574號判例所指「檢察官
    以教唆犯起訴，而法院認為正犯或從犯者，即應變更檢察官
    所引適用法條」之情形，尚屬有別（最高法院96年度臺上字
    第2061號判決意旨參照），是此部分尚毋庸變更起訴法條，
    併予敘明。
三、事實欄參部分：
  (一)按所謂「商業負責人」之定義，依商業會計法第4 條所定，
    應依公司法第8 條、商業登記法第9 條及其他法律有關之規
    定。公司法第8 條規定，本法所稱公司負責人，在無限公司
    、兩合公司為執行業務或代表公司之股東；在有限公司、股
    份有限公司為董事。同條第2 項規定，公司之經理人或清算
    人，股份有限公司之發起人、監察人、檢查人、重整人或重
    整監督人，在執行職務範圍內，亦為公司負責人。商業負責
    人之範圍，固依公司法、商業登記法及其他法律有關之規定
    ，但不以登載於主管機關商工登記公示資料中者為限，若公
    司負責人已有變動，因故遲未申辦變更事項登記，該變動後
    之實際負責人仍不失為本罪之行為主體。又本罪係屬純正身
    分犯，其不具有該身分之人與具有身分之人共同實行犯罪，
    其不具該身分之人依刑法第31條第1 項規定，仍以共同正犯
    論（最高法院99年度台上字第3422號判決意旨參照）。又按
    公司負責人明知公司應收之股款，股東並未實際繳納，而以
    申請文件表明收足，使公務員登載於職務上所掌之公文書，
    足以生損害於公眾或他人，所犯公司法第9 條第1 項前段及
    刑法第214 條兩罪，就行為人而言，僅有自然行為概念之一
    行為，且係基於一個意思決定為之，自應評價為一個犯罪行
    為。又刑法第214 條之罪係在保護一般公共信用，除行為人
    已為不實之申請外，尚待該管公務員將之登載於職務上所掌
    之公文書，始足成立；至於公司法第9 條第1 項前段之罪，
    係在防止虛設公司及防範經濟犯罪，只要行為人提出不實之
    申請，即足成立，不以該管公務員已登載於職務上所掌之公
    文書為必要。二者之犯罪構成要件並不相同，屬一行為觸犯
    數罪名之想像競合犯，應依刑法第55條之規定，從較重之公
    司法第9 條第1 項前段處斷（最高法院96年度第5 次刑事庭
    會議及96年度台上字第6356號等判決意旨參照）。再商業會
    計法第28條第1 項之規定，商業通用之財務報表分為：資產
    負債表、損益表、現金流量表、業主權益變動表或累積盈虧
    變動表或盈虧撥補表及其他財務報表等5 種，商業負責人以
    虛列股本之不正當方法，使公司之資產負債表發生不正確之
    結果，應成立商業會計法第71條第5 款之罪，且為刑法第
    216 條、第215 條行使業務上登載不實文書罪之特別規定，
    應優先適用（最高法院94年度台上字第7121號判決意旨亦可
    參照）。
  (二)被告陳亮為藍金公司之登記負責人，同案被告謝忠奇則為
    藍金公司之實際負責人，同案被告游麗珠、被告楊景雲、陳
    亮、楊仁嵩則共同負責藍金公司在內之上述集團之資金收
    受、資金調度等財務事宜，已如上述。則被告陳亮、同案
    被告謝忠奇應認為係公司法第8 條所規定之公司負責人及商
    業會計法第4 條所稱之商業負責人；同案被告游麗珠、被告
    楊景雲、楊仁嵩則尚不具公司負責人或商業負責人之身分。
    是核被告楊景雲、陳亮、楊仁嵩「事實欄參」所示行為，
    均係犯公司法第9 條第1 項前段之未繳納股款罪、商業會計
    法第71條第5 款之使財務報表發生不實之結果罪，以及刑法
    第214 條使公務員登載不實文書罪。再被告楊景雲、陳亮
    、楊仁嵩製作不實之資產負債表、股東繳納股款明細表，並
    充為表明股東應繳股款已收足之申請文件，據此申請公司設
    立登記，使公務員將股東繳納股款之不實事項登載於職務上
    所掌文書上，被告等所犯上揭3 罪，應僅有自然行為概念之
    一行為，且係基於一個意思決定為之，自應評價為一個犯罪
    行為，屬一行為觸犯數罪名之想像競合犯，應依刑法第55條
    想像競合犯之規定，從較重之公司法第9 條第1 項之罪處斷
    。被告楊景雲、陳亮、楊仁嵩與同案被告謝忠奇、游麗珠
    就上開犯行，有共同犯意聯絡及行為分擔，應論以共同正犯
    。關於公司法第9 條第1 項、商業會計法第71條第5 款部分
    ，同案被告游麗珠、被告楊景雲、楊仁嵩雖不具公司負責人
    或商業負責人之身分，惟依刑法第28條、第31條第1 項之規
    定，仍屬共同正犯。
四、被告楊景雲、陳亮、楊仁嵩上揭所犯違反銀行法之罪及公
    司法第9 條第1 項之罪，犯意各別，行為互殊，應予分論併
    罰。
五、公訴意旨就被告楊景雲等人違反銀行法部分提起公訴，因其
    等上開收受款項、吸收資金之行為，為實質一罪之關係，已
    如前述，一部起訴效力及於全部。本件起訴書雖僅有敘明部
    分被告楊景雲等人所招攬投資、收受款項之情形（詳見起訴
    書附表所示），本院依卷內事證所認定之其他收受款項之情
    形，雖未於起訴書犯罪事實欄載明，但該等部分與已經敘明
    之部分，具有實質上一罪之關係，本院自應併予審理（起訴
    書附表所示之投資明細經本院認定情形，詳見附表肆之七、
    肆之八所示）。至臺灣臺中地方法院檢察署98年度偵字第
    18119 號，99年度偵字第6988號（即會員謝碧榮、田梓瑄部
    分，分見附表貳之六序號0000-0000 及0000-0000 、0000-
    0000）；臺灣臺北地方法院檢察署99年度偵字第6173號（即
    會員徐阿延部分，見附表貳之六序號0000-0000 ）；臺灣高
    雄地方法院檢察署99年度偵字第12274 號（即會員程耀容、
    高玲玲、張友綸、黃韻蓁部分，分見附表貳之六序號0000-
    0000、1977、0000-0000 、3255）；臺灣屏東地方法院檢察
    署99年度偵字第10067 號（即會員江運廖部分，見附表貳之
    六序號0355）等聲請併案審理之部分，亦為起訴效力所及，
    本院自應併予審酌。
六、刑之加重、酌減其刑部分：
  (一)按銀行法第125 條第1 項前段乃最輕本刑3 年以上有期徒刑
    之罪，被告丁劉淑賢、李采蓉、劉汪真玉、佘瑞瓊、林瑞珠
    、倪椿璉、陳純、蔡雪姬、高淨筠、賴美甄、賴碧蓮、陳裕
    仁、董致儉個人參與所收受之款項均未超過1 千萬元，且亦
    未擔任前揭集團之相關公司或營業處負責人，又其中被告丁
    劉淑賢、劉汪真玉、倪椿璉、陳純、賴美甄、賴碧蓮、蔡雪
    姬、高淨筠、陳裕仁所招攬之「會員」人數亦甚少，被告李
    采蓉、佘瑞瓊、林瑞珠、董致儉所招攬之「會員」人數雖較
    多，但金額尚不鉅大，其等危害金融秩序及投資人之財產情
    節較為輕微，故此等被告若量處最低法定刑度3 年，仍屬過
    重，難謂符合罪刑相當性及比例原則，故認其等犯罪之情狀
    尚可憫恕，均依刑法第59條之規定，減輕其刑。
  (二)至其餘之被告，依其犯罪情節、犯後態度，則不能認有尚可
    憫恕之情形。又其中被告黃彩菊，雖其個人參與收受之款項
    為380 萬元，但其於佑寧案件中即已有參與，於該案偵查、
    審理期間，卻又與同案被告謝忠奇等人共同為本案犯行，自
    無情可憫恕之處，故亦不予酌減其刑，在此敘明。
七、科刑部分：
  (一)按刑法第57條所定科刑應審酌之一切情狀，因其非屬犯罪構
    成要件之事實，以經自由證明為已足，而所謂自由證明，係
    指使用之證據，其證據能力或證據調查程序不受嚴格限制而
    言（最高法院98年度臺上字第7794號判決意旨參照），先予
    敘明。另被告受無罪推定之保護，毋庸自證無罪、亦無坦承
    犯行之義務，於法可保持沈默，甚可推諉一切以待檢察官負
    實質舉證責任、使法院產生被告有罪之確信。刑事訴訟法為
    保障被告之防禦權，尊重其陳述之自由，包括消極不陳述與
    積極陳述之自由，前者賦予保持緘默之權，後者則享有無須
    違背自己之意思而為陳述之權。此外，被告尚得行使辯明權
    ，以辯明犯罪嫌疑，並就辯明事項之始末連續陳述；於審判
    期日調查證據完畢後，更得就事實及法律辯論之（第95條第
    2 款、第96條、第289 條第1 項參照）。此等基於保障被告
    防禦權而設之陳述自由、辯明及辯解（辯護）權，既係被告
    依法所享有基本訴訟權利之一，法院復有闡明告知之義務。
    則科刑判決時，對刑之量定，固應以被告之責任為基礎，本
    於比例、平等及罪刑相當等原則，並審酌刑法第57條所列各
    款情狀為輕重之標準，然其中同條第10款所稱犯罪後之態度
    ，係指被告犯罪後，因悔悟而力謀恢復原狀，或與被害人和
    解，賠償損害等情形而言，應不包括被告基於防禦權之行使
    而自由陳述、辯明或辯解（辯護）時之態度。是自不得因被
    告否認或抗辯之內容與法院依職權認定之事實有所歧異或相
    反，即予負面評價，逕認其犯罪後之態度不佳，而採為量刑
    畸重標準之一（最高法院97年度台上字第6725號）。然被告
    雖受無罪推定之上揭保護，毋庸自證無罪、亦無坦承犯行之
    義務，然此係在還原真實之訴訟程序過程中對於人民權益之
    保障。但若確有犯行之人，一者懇切反省，深表悔悟，並利
    於事實之發現；他者匿飾己非，毫不檢討。如不予區別，仍
    給予同等之矯治。何能落實罰其應罰、宥其應宥之罪刑相當
    性原則？是以「第57條所定科刑輕重應審酌之事項已加以審
    酌。而行為人是否坦承犯行，事涉其犯罪後是否知所悔悟之
    判斷，應屬刑法第57條第10款『犯罪後之態度』之範疇」（
    最高法院100 年度台上字第3593號判決意旨參照）。
  (二)爰審酌：
  1.被告楊景雲、陳亮、楊仁嵩係本件藍金等公司以各式合約
    巧立名目吸收公眾資金之首腦成員，以前揭與本金顯不相當
    之利息、紅利等方式，以招攬不特定人加入，誘使會員出資
    ，並以優厚之「自展額」、「組織額」等業績獎金使集團組
    織迅速擴大，吸收之金額達20億925萬6千元，導致眾多會員
    畢生積蓄化為灰燼，甚或貸款加入，以致負債累累，諸多會
    員之家庭破裂，此業據諸多會員於警詢、偵查中所陳明，被
    告楊景雲、陳亮、楊仁嵩造成彼等財產上之重大損失，對
    國家金融秩序管理造成危害，影響廣大會員之權益，被告楊
    景雲、陳亮、楊仁嵩雖供承部分之事實，惟否認犯行，始
    終全部推諉為同案被告謝忠奇、游麗珠之策劃或管控，陳稱
    其等僅掛名或僅處理庶務工作，與吸金業務無涉，亦未見其
    等因悔悟而力謀恢復原狀，或與被害人和解，賠償損害等情
    形，自無任何具體悔過表現可供本院審酌。
  2.被告林威辰先以招攬投資參與吸金犯行，嗣後更允以開立公
    司負責人名義與眾多會員簽立資借或投資合約，使集團持續
    擴大吸金之範圍，加劇金融秩序之危害並造成眾多投資人財
    產上之重大損失。其雖協助處分集團土地，然杯水車薪，僅
    能些微彌補投資人之損失，但亦未見其自身有積極與相關會
    員洽談和解事宜，且於本院審理時，復陳稱其僅擔任技術講
    師或僅係掛名負責人，尚不能認定其有妥為善後，亦無較為
    具體之悔過表現可供本院審酌。
  3.被告鄭麗紅、王臺鳳、文智和、倪素貞、張辰鐘、戴美娜等
    係擔任集團所轄營業處之負責人，並招徠眾多吸金業務人員
    ，使集團吸金據點及人力遍佈北、中、南各地，致集團吸金
    事業快速壯大，危害金融秩序及投資人之財產劇烈。被告鄭
    麗紅、王臺鳳、倪素貞、張辰鐘、戴美娜復於偵審期間就相
    關事實，均未坦承，亦未見其等因悔悟而力謀恢復原狀，或
    與被害人和解，賠償損害等情形，並無任何具體悔過表現可
    供本院審酌。被告文智和則坦承部分事實，惟其陳稱已與投
    資人和解（分見A4卷第135-139 頁、本院甲2 卷第44-48 頁
    ），但僅提出匯款6 萬元予陳玉娟之存款憑條乙紙為證（見
    本院甲17卷第198 頁），且並未見其提出其與陳玉娟間之和
    解文書，該6 萬元之匯款用途亦無其他事證可稽，又該6 萬
    元之金額更遠低於被告文智和所參與收受之款項，至於其他
    投資人部分，則未見被告文智和提出相關和解文書，亦無具
    體賠償金額或和解方案可供本院審酌。
  4.被告趙素月雖非首腦成員，惟其長期協助集團吸金財務事宜
    ，使集團吸金業務順利續行而擴大金融秩序之危害及投資人
    之損失，惟其於本案偵審時亦有供承部分事實，而利於本案
    真實之發現。
  5.被告劉智明於知悉集團從事吸金事業後，仍幫助犯行，惟其
    任職期間堪稱短暫，且非居要職，又於本案偵查時，亦有提
    供部分電磁紀錄等事證，使案件能整理出較完整輪廓。
  6.被告黃名薽、孫台芳參與招攬投資，亦使多位會員損失不貲
    。二人雖與投資人國恕珍達成和解（和解書見本院甲2 卷第
    57頁），然觀之和解內容，並無實際賠償金額或方案，難謂
    已經填補會員之損失，且其等與其他會員並未達成和解。被
    告丁劉淑賢參與集團吸金業務，亦使多位投資人之財產有所
    損失，惟其允諾賠償投資人葉明珠9 萬5 千元而取得和解書
    （見本院甲3 卷第43頁），又另取得投資人楊清令向其收取
    20萬元之簽收字據（見本院甲3 卷第44頁），則被告丁劉淑
    賢填補會員之損失，尚可認稍有嘗試恢復原狀之具體作為。
  7.至被告曾玟寧、石中瑾、胡建明、黃彩菊、蔡銘洪、李采蓉
    、李麗玉、劉汪真玉、佘瑞瓊、林瑞珠、金業勤、洪麗香、
    韋德華、倪椿璉、翁晉昇、陳純、許更生、許美惠、彭如君
    、黃明松、黃銀雪、蔡雪姬、鄭德宏、賴永富、賴美甄、高
    淨筠、賴碧蓮、陳裕仁、吳月嬌、董致儉、葉秀涼等參與吸
    金犯行之業務人員，或依集團遊戲規則自己加入投資，或為
    圖賺取高額業務佣金，更不斷招攬不特定投資人投資，以擴
    大其業務能量，可謂害人害己。
  8.就前揭違反銀行法之事實，復參酌上揭被告楊景雲等人本身
    投入之金額，以及其直接招攬所收受、吸收之會員人數、金
    額外，另斟酌其等所屬之層級、其有無就其他行為人吸金之
    金額取得業績獎金、業績獎金金額等情形。
  9.另就前揭事實欄參之部分，則審酌被告楊景雲、陳亮、楊
    仁嵩之犯罪動機、目的、手段、為一己之便，不循正當途徑
    辦理公司設立登記，妨礙國家就公司資本查核之正確性等情
    狀。
 10.復審酌上揭被告等人於本院審理時，均否認相關犯行，並無
    懇切反省、深表悔悟之具體作為，以及其他有關被告等犯罪
    之動機、目的、手段、智識程度所生損害等一切情狀，就其
    等所犯之罪，各量處如主文之刑。
  (三)並就被告楊景雲、陳亮、楊仁嵩部分，定執行刑如主文所
    示。
八、緩刑之宣告：
  (一)按緩刑之宣告與否，屬實體法上賦予法院得為自由裁量之事
    項，法院行使此項職權時，除應審查被告是否符合緩刑之法
    定要件外，仍應受比例原則與平等原則等一般法律原則之支
    配，以期達成客觀上之適當性、相當性與必要性之價值要求
    （最高法院95年度臺上字第1779號判決意旨參照）。
  (二)被告丁劉淑賢、李采蓉、劉汪真玉、林瑞珠、陳純、蔡雪姬
    、賴美甄、陳裕仁均未曾因故意犯罪受有期徒刑以上刑之宣
    告。被告劉智明前於89年間因偽造文書案件經臺灣高雄地方
    法院以89年度訴字第2264號判決判處有期徒刑5 月確定，於
    91年1 月28日易科罰金執行完畢；被告倪椿璉於85年間則曾
    因賭博案件，經臺灣桃園地方法院以85年度易字第2644號判
    決判處有期徒刑3 月確定，並於85年8 月31日易科罰金執行
    完畢；被告賴碧蓮於87年間因違反商業登記法案件，經臺灣
    高等法院臺中分院以87年度上易字第1908號判決判處有期徒
    刑7 月確定，並於88年12月22日入監執行，嗣因商業登記法
    修正，廢止其刑罰，而於89年3 月14日出監（按所謂廢止其
    刑罰者，係指行為時之法律認為犯罪，迄後法律變更不處罰
    其行為是也。是故被告賴碧蓮所犯違反商業登記法被判處有
    期徒刑，僅因廢止其刑罰，免其刑之執行，其前所宣告有期
    徒刑7 月，並未已失其效力，此可參見司法院(82)廳刑一字
    第05283 號見解），被告劉智明、倪椿璉、賴碧蓮5 年以內
    則未曾因故意犯罪受有期徒刑以上刑之宣告。以上有臺灣高
    等法院被告前案紀錄表在卷可稽。被告劉智明於知悉集團從
    事吸金事業後，仍為幫助犯行，惟其任職期間堪稱短暫，且
    非居要職；至於被告丁劉淑賢、李采蓉、劉汪真玉、林瑞珠
    、倪椿璉、陳純、蔡雪姬、賴美甄、賴碧蓮、陳裕仁個人所
    參與吸收之金額尚低，犯罪情節亦較為輕微，其等雖於本院
    審理期間未能坦承犯行，但本院認為其等經此教訓應仍能知
    所警惕，本院因認對其等所宣告之刑，以暫不執行為適當，
    爰分別依刑法第74條第1 項第1 款、第2 款，併予其等宣告
    緩刑如主文所示。但是參酌犯罪之情節，以及其等有無恢復
    原狀等情，並命劉智明、李采蓉、劉汪真玉、林瑞珠、倪椿
    璉、陳純、蔡雪姬、賴美甄、賴碧蓮、陳裕仁向公庫支付如
    主文所示之金額，以啟自新並收預防再犯之效。
九、不沒收之說明：
  (一)按「犯本法之罪，因犯罪所得財物或財產上利益，除應發還
    被害人或得請求損害賠償之人外，屬於犯人者，沒收之。如
    全部或一部不能沒收時，追徵其價額或以其財產抵償之。」
    銀行法第136 條之1 定有明文，此乃屬於沒收之特別規定。
    倘認為其因犯罪所得財物或財產上利益，應發還被害人或第
    三人者，則自不能宣告沒收，亦毋庸於主文宣告發還被害人
    或第三人，而僅應於理由欄敘明應發還被害人或第三人之意
    旨即可（93年度台上字第3199號判決意旨參照）。又本案所
    稱之「犯罪所得」，應係指違法吸收之資金總額而言，不應
    以事後損益計算之，已如前述，故本件被告之「犯罪所得」
    乃係其等所經手收受之「資借」款項，則此等未扣案之「資
    借」款項，既應發還相關會員，本院爰不為沒收之諭知。又
    被告等人雖有獲取相關之業績獎金等，但是若以此等「利益
    」認為係被告等人之「犯罪所得」，則就被告等人亦參與上
    揭合約書投入資金卻未領回之「損害」，即生此等損益是否
    互相扣抵之問題，且在共同正犯間，亦生是否要就所有之損
    益合併扣抵計算之問題，自有不妥，爰在此敘明。
  (二)另扣案如附表伍所示之物，因本案屬同案被告謝忠奇之相關
    案情最屬複雜，然其尚未到案審結，在同案被告謝忠奇部分
    判決確定之前，縱其餘被告之部分判決確定，相關之扣案物
    品亦不宜逕予依法沒收、處分，故就該等扣案物均尚不予宣
    告沒收。
玖、不另為無罪諭知部分：
一、應先予敘明者：檢察官雖係對被告楊景雲等人及追加被告高
    淨筠等6 人以「追加起訴」之方式認其等涉犯下述之詐欺罪
    嫌，然因起訴之違反銀行法事實，與追加起訴之詐欺罪嫌部
    分，依公訴意旨係「單純一罪之法條競合關係」，而應就此
    等「追加起訴」諭知公訴不受理（詳見下述）。然因為檢察
    官既已以「追加起訴書」敘明此等「犯罪事實及所犯法條」
    ，即應認與「補充理由書」等敘明具有相同之效果，本院即
    應依相關事證予以審酌、判斷，在此敘明。
二、按犯罪事實應依證據認定之，無證據不得認定犯罪事實。又
    不能證明被告犯罪者，應諭知無罪之判決，刑事訴訟法第
    154 條第2 項、第301 條第1 項分別定有明文。又認定不利
    於被告之事實，須依積極證據，苟積極證據不足為不利於被
    告事實之認定時，即應為有利於被告之認定，更不必有何有
    利之證據。另按事實之認定，應憑證據，如未能發現相當證
    據，或證據不足以證明，自不能以推測或擬制之方法，以為
    裁判基礎；又認定犯罪事實，所憑之證據，雖不以直接證據
    為限，間接證據亦包括在內，然無論直接或間接證據，其為
    訴訟上之證明，須於通常一般之人均不致於有所懷疑，而得
    確信其為真實之程度者，始得據之為有罪之認定，倘其證明
    尚未達到此一程度，而有合理性懷疑之存在時，即無從為有
    罪之認定，有最高法院30年上字第816 號判例、40年台上字
    第86號判例、30年上字第1831號判例、76年台上字第4986號
    判例可資參照。且刑事訴訟法第161 條已於91年2 月8 日修
    正公佈，其第1 項規定：檢察官就被告犯罪事實，應負舉證
    責任，並指出證明之方法。因此，檢察官對於起訴之犯罪事
    實，應負提出證據及說服之實質舉證責任。倘其所提出之證
    據，不足為被告有罪之積極證明，或其指出證明之方法，無
    從說服法院以形成被告有罪之心證，基於無罪推定之原則，
    自應為被告無罪判決之諭知（最高法院92年台上字第128 號
    判例參照）。
三、公訴意旨另以：被告楊景雲、陳亮、楊仁嵩、林威辰、鄭
    麗紅、曾玟寧、丁劉淑賢、王臺鳳、石中瑾、胡建明、黃彩
    菊、蔡銘洪、黃名薽、孫台芳、文智和、李采蓉、李麗玉、
    劉汪真玉、佘瑞瓊、林瑞珠、金業勤、洪麗香、韋德華、倪
    素貞、倪椿璉、翁晉昇、張辰鐘、陳純、許更生、許美惠、
    彭如君、黃明松、黃銀雪、蔡雪姬、鄭德宏、賴永富、賴美
    甄、戴美娜、高淨筠、賴碧蓮、陳裕仁、吳月嬌、董致儉、
    葉秀涼等人除為上開事實欄之行為外，並共同基於意圖為自
    己不法所有之犯意聯絡，均明知藍金公司、開拓公司、開立
    公司並未與洪百里生技公司技術合作，且未取得廢棄物產製
    為有機堆肥之技術能力，亦未將在臺中縣外埔鄉、彰化縣芳
    苑鄉等處興建有機廢棄物處理工廠，卻向謝宏義、鄭棟麟、
    程耀容、王紫雲、張素珠、宋照鍊、遲喚吟等投資人，佯稱
    ：藍金公司、開拓公司、開立公司已與洪百里生技公司技術
    合作，且取得廢棄物產製為有機堆肥之技術能力，亦將在臺
    中縣外埔鄉、彰化縣芳苑鄉等處興建有機廢棄物處理工廠，
    獲利前景可期，惟亟需大量資金，而以前揭合約書允許高額
    利息，復經律師見證，繼由同案被告謝忠奇、游麗珠、被告
    楊景雲、陳亮不定期舉辦投資說明會及參觀工廠等活動藉
    以取信上開招募對象，致該等投資人陷於錯誤，分別參與藍
    金公司等招募資金之行為，因認被告楊景雲等人均另涉犯刑
    法第339 條第1 項之詐欺罪嫌。
四、公訴意旨認被告楊景雲等人涉犯詐欺罪嫌，主要係以下揭論
    據：
  (一)藍金合約書有關洪百里廢棄物廠部分：證人洪百里證述並沒
    有與藍金公司合作，同案被告謝忠奇只是曾經口頭告訴洪百
    里要設廠、買機器、簽約等流程，但是上開流程事實上都還
    沒有到達真正可以設廠的程度，被告楊景雲等人仍然把這個
    當成對外吸收資金的方法，故認為這樣已經構成詐術。
  (二)有關小熊渡假村發行住宿券部分：在這樣吸收資金過程中，
    都告訴投資人另外有住宿券的優惠，此部分根據證人王經宇
    證述從來沒有發行住宿券，也沒有跟同案被告謝忠奇談過，
    也沒有同意同案被告謝忠奇可以發行住宿券到小熊渡假村住
    宿，事實上這就是一個詐術的實施。
  (三)陳德律師等之審閱：藍金公司有找律師審閱文件，公訴人
    認為做這樣的過程中會讓投資人誤導，讓投資人認為簽立契
    約之後，如果有相關糾紛，律師可以當成他們的保證，同案
    被告謝忠奇等就是用這樣的方式讓投資人相信他們所做的投
    資案及簽立的合約書都是合法保證的，傳訊在合約書簽名蓋
    章的律師到庭詰問，此等律師都證稱只是看契約而已，對於
    契約並沒有任何保證的功能或是履行契約的功能。
  (四)依上開幾點，認為本案有詐術的可能（以上詳見本院甲16卷
    第240 頁反面、第360 頁之檢察官論告）。
五、訊據被告楊景雲等均否認上開犯行，均辯稱：其等並無詐欺
    之犯意與行為等語。
六、經查：
  (一)於附表貳之六所示之「會員」加入後，原尚均有依約取得相
    關本息，而於法務部調查局航業海員調查處於97年7 月15日
    持法院核發之搜索票執行搜索後，於97年7 、8 月間才未領
    得該等本息之事實，分經證人即投資人向洸熙、江東融、吳
    文蓮、吳文燕、吳奕勳、吳蓮玲、李春子、李燕玲、林秀苑
    、林建鋒、林政義、林雪芬、邱秋香、高明富、張烈忠、陳
    秀鳳、廖美筑、廖藍秀娥、劉瑞霞（見A2卷第26-30 、43-
    46 、57-59 、61-64 、71-74 、80-83 、110-112 、116-
    118 、129-134 、139-150 、162-165 、171-173 、209-
    213 、318-320、335-337、353-356 頁）、鄭棟麟、遲煥吟
    、謝宏義、張郡庭（見A3卷第15-17 、29-31 、39-43 、
    219- 223頁）、艾國慶、陳宏進、孫艾琳、陳玉娟、羅曼雲
    （見A4卷第66-67 、98-99 、135-139 、156-157 頁）、苟
    于迺文（見A6卷第89-95 頁）、李淑娟（見A7卷第119-125
    頁）、國恕珍（見B3卷第226-230 頁）等人所證述甚詳，並
    有扣案之「八月及九月份旬獎延單實施辦法」之集團公告（
    見甲7 卷第192 頁反面，該辦法係自97年8 月10日起實施，
    並將會員之旬獎金額往後順延）可稽。
  (二)復參酌本案於執行搜索後雖未扣得任何款項，但檢察官亦僅
    於起訴書敘明「（該等款項）其中僅以少數資金實際投資洪
    百里生技公司，餘款均由謝忠奇、游麗珠指示楊景雲、陳
    亮、楊仁嵩等人匯款至藍金公司關係企業之佳麗芙公司、仁
    橋公司、禾鴻公司後，復以現金領取之方式將款項提領一空
    」，並未說明、舉證該等資金，除依該前揭集團之運作方式
    由各被告領取業績獎金、本息，並匯至各關係企業外，尚有
    何等「中飽私囊」之行為，即不能遽行認定被告楊景雲等人
    係「意圖為自己不法所有」，而為前揭吸收資金之行為。
  (三)何況，被告陳亮等人亦有投入款項參與前揭之各種合約書
    （詳見附表肆之四所示），衡情即難認其等係「施用詐術」
    而使其他會員加入。
  (四)再者，雖然被告楊景雲等人有以與洪百里生技公司技術合作
    ，業已取得廢棄物產製為有機堆肥之技術能力，將在臺中縣
    外埔鄉、彰化縣芳苑鄉等處興建有機廢棄物處理工廠，獲利
    前景可期，惟亟需大量資金等語誘引會員加入，而證人洪百
    里於本院審理時即已證稱其與同案被告謝忠奇等洽談合作之
    經過（見本院甲16卷第143-146 頁），另有如附表肆之九A2
    -A6 所示之合約書在卷可稽；另證人王經宇雖證稱從來沒有
    發行住宿券，也沒有跟同案被告謝忠奇談過，然亦證稱確有
    簽立如附表肆之九A1所示之合約書（見本院甲15卷第109 頁
    ），即不能遽認被告楊景雲等人有虛構此等之事實。此外，
    在會員支付投資款項取得開立合約書之前，業務人員亦有完
    全未提及「悠遊網住宿券」者，此復經證人謝碧榮、田梓瑄
    於調查局詢問時、證人羅鈺蓁（原名羅曼云）、嚴小鑾於本
    院審理時分別證述明確（分見G1卷第48-50 頁、G6卷第163-
    166 頁、本院甲14卷第165-166 頁、甲15卷第103 頁）。另
    會員於投資之過程中，對於所謂「鑑證律師」之參與程度均
    知之甚詳，亦不能認為有何「陷於錯誤」之情形。
  (五)更重要的是，各會員對於被告謝忠奇等人是否果真可以獲取
    高比例報酬，乃至於是否有「廢棄物廠」之經營、「住宿券
    」能否使用等情，實際上是否有意查究亦有疑問。前揭集團
    在收受會員所資借之資金後，未經實際設廠經營、獲利，即
    可發予會員高額之利息，並給予相關之業績獎金，在此等情
    形下，實則各會員均可知悉該集團係以「後金付前金」之方
    式運作，但各會員卻仍願意投入資金，衡情而論，各會員實
    際上即係抱持希望自己並非所謂「最後一隻老鼠」之心態加
    入，亦即期望在組織最終無以為繼之前，儘速獲利，此觀證
    人即被告王臺鳳雖亦提出詐欺之告訴（見C2卷第1-3 頁），
    然其於檢察官訊問時已具結證稱：「（問：這個組織集團的
    規模？）不清楚，我只有去領利息，他們搬家我也不知道，
    我們跟他們的關係就是我們借錢給他們，我們去拿利息，等
    到利息領完就一拍兩散，我們不去過問他們做什麼」等語（
    見B3卷第263 頁），即可推知。是故，亦不能認定本件會員
    係因「詐術」「陷於錯誤」始參與投資。
  (六)從而，本案缺乏足以證明被告楊景雲等人有共同詐欺取財之
    犯罪證據，此外，復查無其他積極證據足資認定被告楊景雲
    等人有何公訴人所指之詐欺取財犯行，應認不能證明被告楊
    景雲等人此部分犯罪。
七、惟因公訴意旨，認上揭事實與被告楊景雲等人前開違反銀行
    法犯行，為「單純一罪之法條競合關係」，爰不另為無罪之
    諭知。
拾、退併辦部分：
一、臺灣臺北地方法院檢察署99年度偵字第25590 號移送併辦意
    旨謂：被告楊景雲與被告蕭在昆（被告蕭在昆此部分追加起
    訴部分，由本院諭知公訴不受理，詳見後述）分別係開遠微
    生物科技股份有限公司（下稱開遠微生物公司）籌備處前後
    任負責人，其2 人均明知開遠微生物公司無處理生物科技事
    務之能力與技術，竟意圖為自己不法所有，先後以籌備處負
    責人之名義，廣招不特定人參與投資。適楊煙福於96年12
    月間某日，於閱覽開遠微生物公司籌備處寄送之原始股東認
    股辦法簡介後，即陷於錯誤，而於96年12月13日將6 萬5 千
    元匯入由被告蕭在昆擔任首任負責人之開遠微生物公司籌備
    處設於第一銀行東湖簡易分行帳號00000000000 號帳戶內，
    嗣於97年3 月18日則由該籌備處次任負責人被告楊景雲以開
    遠微生物公司籌備處名義開具認股證明書1 份予楊煙福收受
    。詎楊煙福投資上開款項後，開遠微生物公司未正式成立且
    無實際之經營，楊煙福始知受騙。因認被告楊景雲涉犯刑法
    第339 條第1 項詐欺罪嫌。
二、因此部分事實與前揭本院論罪科刑之犯罪事實，並不具事實
    上或裁判上一罪之關係，自應退由檢察官另行依法處理。
拾壹、前述未據起訴之相關犯罪嫌疑事實，本院均另依法告發，
      移請檢察官偵辦，在此敘明。
丁、無罪部分：
壹、公訴意旨另認被告段玉萍、葉鳳嬌與被告楊景雲等人、同案
    被告謝忠奇等人就上開事實欄所載之事實，有犯意聯絡及行
    為分擔，由被告段玉萍招攬投資人劉秀玲，被告葉鳳嬌則招
    攬投資人侯珮詠，認其2 人均涉嫌違反銀行法第29條、第29
    條之1 規定，涉犯同法第125 條第1 項後段之罪嫌云云。
貳、按犯罪事實應依證據認定之，無證據不得認定犯罪事實；不
    能證明被告犯罪者，應諭知無罪之判決，刑事訴訟法第154
    條第2 項、第301 條第1 項分別定有明文。又按犯罪事實之
    認定，應憑證據，如未能發現相當證據，或證據不足以證明
    ，自不能以推測或擬制之方法，作為裁判基礎，最高法院40
    年臺上字第86號判例著有明文；且認定犯罪事實所憑之證據
    ，雖不以直接證據為限，間接證據亦包括在內，然而無論直
    接證據或間接證據，其為訴訟上之證明，須於通常一般之人
    均不致有所懷疑，而得確信其為真實之程度者，始得據為有
    罪之認定，倘其證明尚未達到此一程度，而有合理之懷疑存
    在而無從使事實審法院得有罪之確信時，即應由法院為諭知
    被告無罪之判決，最高法院76年臺上字第4986號判例亦著有
    明文。
參、檢察官認被告段玉萍、葉鳳嬌涉犯前揭罪嫌，無非係以被告
    2 人之供述，以及證人劉秀玲、侯珮詠於警局詢問時之證述
    ，以及證人劉秀玲所提出之藍金合約書、藍金合約書（委託
    憑證）等為主要論據。
肆、訊據被告段玉萍、葉鳳嬌則堅詞否認上開犯行。被告段玉萍
    辯稱投資人劉秀玲雖為伊所告知投資事項，惟僅聯繫投資事
    宜，投資金額由劉秀玲自已匯到藍金公司，其未收取任何佣
    金等語；被告葉鳳嬌則以其只跟朋友侯佩詠談到這個投資，
    並跟她說如果她要的話可以跟其朋友聯繫，就這樣而已，之
    後侯佩詠有無投資，伊不清楚，其沒有拿到任何獎金或佣金
    等語置辯。
伍、經查：
一、被告段玉萍部分：
  (一)證人劉秀玲於警局詢問時固然證稱：「我是在96年5 月份的
    時候經朋友段玉萍跟我介紹後透過他投資『藍金科技實業股
    份有限公司』，……我在96年5 月19日投資10個單位每個單
    位新臺幣36000 共計36萬，自97年8 月份還有拿到300 元利
    息，之後就沒有再拿到利息了」；「（問：前述投資款項如
    何交付？）是從我所有帳戶匯出《但是從那一個帳戶匯出我
    忘了》，匯到段玉萍指定的帳戶」；「我總共投資約36萬元
    ，已領回21萬，實際損失15萬元」等語（見A2卷第338-340
    頁）。而被告段玉萍於警局詢問時，雖先供稱：「我自己有
    跟賴瀧瀅……合夥投資，我出資36萬元，合約書是立他的名
    字，劉秀玲知道我有投資以後也想加入，我居中聯繫之後請
    劉秀玲匯款36萬元到藍金公司的帳戶（帳號我不記得了）」
    ；「劉秀玲確是我經手完成投資的，在今（97）年8 、9 月
    間沒有如期領到錢的時候，劉秀玲有打電話給我瞭解情形，
    我當時不清楚狀況，所以請賴瀧瀅直接與劉秀玲聯絡，我後
    來有收到自救會寄發的電子郵件，我有轉寄給劉秀玲」。但
    亦已陳明：「我沒有游說劉秀玲」、「我都沒有拿到佣金或
    獎金」、「（問：『賴瀧瀅』如何聯絡？與『藍金科技實業
    股份有限公司』之關係為何？）……年紀跟我差不多，應該
    是該公司的業務員」等語（均見A1卷第178-182 頁）。被告
    段玉萍復於本院審理時陳明：「劉秀玲跟我是朋友，她知道
    我有投資藍金公司，她也有興趣，但因為我對藍金公司不是
    很熟悉，所以我請賴瀧瀅告知投資的方式……」等語（見本
    院甲15卷第210 頁反面）。
  (二)復經本院查閱在藍金公司所扣得之「行政部門客戶資料」，
    其中投資人劉秀玲於「96年5 月19日投資10單位」部分，該
    次之「本次業務」確係「賴瀧瀅」，而非被告段玉萍（見本
    院甲7 卷第252 頁反面）。是被告段玉萍所辯稱：「我沒有
    游說劉秀玲」、「我都沒有拿到佣金或獎金」、「請賴瀧瀅
    直接與劉秀玲聯絡」等情，應可採信。
二、被告葉鳳嬌部分：
  (一)證人侯珮詠於警局詢問時固然證稱：「我是在97年1 月份的
    時候經朋友葉嬌跟我介紹後投資開立生物科技股份有限公
    司，她跟我說該公司是處理廚餘及資源回收的行業很不錯，
    該投資一個單位是新臺幣40000 元、24個月後可領回54800
    元……總共投資是新臺幣150 萬元」等語（見A2卷第151-
    153頁）。
  (二)被告葉鳳嬌於警局詢問時，則已供稱：「我曾推薦我的朋友
    叫候佩詠投資該公司，其他的就沒有了」；「當初我與候佩
    詠聊天時談到，我最近有做一個投資，而且已經領到3 次的
    錢，看起來公司應該很正常，但我跟候佩詠說這個不能勉強
    ，要她自己考慮，之後我有向原來介紹我投資該公司叫張婷
    （現已改名為張忠蘭）之人提過候佩詠，後來我知道張婷一
    直在聯絡我朋友候佩詠，但我不知道她是什麼時候開始投資
    公司的」；「（問：妳是否有因為侯珮詠投資該公司而獲取
    酬庸）沒有」等語（見A1卷第301-304 頁）。復於本院審理
    時供稱：「（問：你就侯珮詠投資藍金公司或開立公司等，
    妳自己有無拿過任何業績獎金？）沒有，我也不知道侯珮詠
    有無投資，後來發生事情我才知道」等語（見本院甲15卷第
    200-214頁）。
  (三)復經本院查閱在藍金公司所扣得之「行政部門客戶資料」，
    其中投資人侯佩詠於「97年1 月18日投資25單位」、「97年
    5 月28日投資11單位」部分，此2 次之「本次業務」均係「
    張忠蘭」，而非被告葉鳳嬌（分見本院甲7 卷第250 頁、第
    270 頁反面）。是被告葉鳳嬌所辯稱伊沒有就侯珮詠之投資
    拿過任何業績獎金，事後才知道侯珮詠有參與投資等語，應
    可取信。
三、依上揭證據，被告段玉萍、葉鳳嬌上揭答辯，均尚可採。依
    卷存證據復無其他積極證據可資證明被告2 人有檢察官所指
    之上開犯行。揆諸前揭說明，自應為被告段玉萍、葉鳳嬌無
    罪判決之諭知。
戊、公訴不受理部分：
壹、附表「壹之一」及「壹之二」部分：
一、追加起訴意旨略以：被告楊景雲等人及追加被告高淨筠等6
    人就事實欄所示對於藍金公司、開拓公司、開立公司之投資
    人違反銀行法非法吸金之事實，同時係以詐術使投資人陷於
    錯誤，依刑事訴訟法第265 條第1 項規定追加起訴其等所犯
    刑法第339 條第1 項之詐欺罪嫌。
二、按已經提起公訴或自訴之案件，在同一法院重行起訴者，應
    諭知不受理之判決，刑事訴訟法第303 條第2 款定有明文。
    又檢察官就與起訴之犯罪有裁判上一罪關係之他罪追加起訴
    ，仍不失為已經起訴之同一案件重行起訴。
三、本院查，被告楊景雲等人及追加被告高淨筠等6 人就事實欄
    所示對於藍金公司、開拓公司、開立公司之投資人違反銀行
    法非法吸金之事實，與追加起訴之詐欺罪嫌部分，依公訴意
    旨係「單純一罪之法條競合關係」，業據檢察官於本院審理
    時以補充理由書及論告時敘明（見本院甲5 卷第101 頁反面
    、甲16卷第238 頁反面）。是故檢察官對於前揭詐欺罪嫌之
    追加起訴，揆諸前開說明，即屬對已經起訴之同一案件重行
    起訴，自應諭知不受理判決（至於就同案被告謝忠奇、游麗
    珠追加起訴部分，由本院不經言詞辯論，另以判決諭知公訴
    不受理）。
貳、附表「壹之三」部分：
一、追加起訴意旨略以：追加被告蕭在昆與被告楊景雲（被告楊
    景雲此部分移送本院併辦部分，亦應退由檢察官另依法處理
    ，業如前述）分別係開遠微生物公司籌備處前後任負責人，
    其2 人均明知開遠微生物公司無處理生物科技事務之能力與
    技術，竟意圖為自己不法所有，先後以籌備處負責人之名義
    ，廣招不特定人參與投資。適楊煙福於96年12月間某日，於
    閱覽開遠微生物公司籌備處寄送之原始股東認股辦法簡介後
    ，即陷於錯誤，而於96年12月13日將6 萬5 千元匯入由蕭在
    昆擔任首任負責人之開遠微生物公司籌備處設於第一銀行東
    湖簡易分行帳號0000 0000000號帳戶內，嗣於97年3 月18
    日則由該籌備處次任負責人楊景雲以開遠微生物公司籌備處
    名義開具認股證明書1 份予楊煙福收受。詎楊煙福投資上開
    款項後，開遠微生物公司未正式成立且無實際之經營，楊煙
    福始知受騙。因認追加被告蕭在昆涉犯刑法第339 條第1 項
    詐欺罪嫌。
二、經核，上開追加起訴雖認追加被告蕭在昆與已經起訴之被告
    楊景雲間具有「數人共犯一罪」之關係，然就此部分之事實
    ，檢察官並未起訴被告楊景雲，而僅為移送併辦，而對被告
    楊景雲原起訴之效力亦不及於此部分，均如前述。且檢察官
    於本院審理時，亦已敘明追加被告蕭在昆與其他已經起訴之
    被告所涉犯違反銀行法非法吸金罪嫌部分，並無「數人共犯
    一罪」之關係（見本院甲14卷第142 頁正面），故此部分之
    追加起訴程序違背規定，應依刑事訴訟法第303 條第1 款規
    定，諭知不受理之判決。
己、據上論斷，應依刑事訴訟法第299 條第1 項前段、第301 條
    第1 項、第303 條第1 款、第2 款，銀行法第125 條第1 項
    （含前段、後段），公司法第9 條第1 項前段，商業會計法
    第71條第5 款，刑法第11條前段、第28條、第214 條、第31
    條第1 項前段、第30條第1 項、第2 項、第55條、第59條、
    第51條第5 款、第74條第1 項第1 款、第2 款、第2 項第4
    款，刑法施行法第1 條之1 第1 項、第2 項前段，判決如主
    文。
本案經檢察官陳宗豪到庭執行職務。
中    華    民    國  100     年    10    月    31    日
                  刑事第十七庭審判長法  官  劉慧芬
                                    法  官  陳勇松
                                    法  官  江俊彥
以上正本證明與原本無異。
如不服本判決應於收受送達後10日內向本院提出上訴書狀，並應
敘述具體理由；其未敘述上訴理由者，應於上訴期間屆滿後20日
內向本院補提理由書（均須按他造當事人之人數附繕本）「切勿
逕送上級法院」。告訴人或被害人如對於本判決不服者，應具備
理由請求檢察官上訴，其上訴期間之計算係以檢察官收受判決正
本之日期為準。
                                    書記官  王聖婷
中    華    民    國  100     年    10    月    31    日
附錄本案所犯法條全文：
銀行法第29條
除法律另有規定者外，非銀行不得經營收受存款、受託經理信託
資金、公眾財產或辦理國內外匯兌業務。
違反前項規定者，由主管機關或目的事業主管機關會同司法警察
機關取締，並移送法辦；如屬法人組織，其負責人對有關債務，
負連帶清償責任。
執行前項任務時，得依法搜索扣押被取締者之會計帳簿及文件，
並得拆除其標誌等設施或為其他必要之處置。
銀行法第29條之1
以借款、收受投資、使加入為股東或其他名義，向多數人或不特
定之人收受款項或吸收資金，而約定或給付與本金顯不相當之紅
利、利息、股息或其他報酬者，以收受存款論。
銀行法第125條
違反第29條第1 項規定者，處3 年以上10年以下有期徒刑，得併
科新臺幣1 千萬元以上2 億元以下罰金。其犯罪所得達新臺幣1
億元以上者，處 7 年以上有期徒刑，得併科新臺幣2500 萬元以
上 5 億元以下罰金。
經營銀行間資金移轉帳務清算之金融資訊服務事業，未經主管機
關許可，而擅自營業者，依前項規定處罰。
法人犯前二項之罪者，處罰其行為負責人。
公司法第9 條
公司應收之股款，股東並未實際繳納，而以申請文件表明收足，
或股東雖已繳納而於登記後將股款發還股東，或任由股東收回者
，公司負責人各處5 年以下有期徒刑、拘役或科或併科新臺幣50
萬元以上250 萬元以下罰金。
有前項情事時，公司負責人應與各該股東連帶賠償公司或第三人
因此所受之損害。
第1 項裁判確定後，由檢察機關通知中央主管機關撤銷或廢止其
登記。但裁判確定前，已為補正或經主管機關限期補正已補正者
，不在此限。
公司之設立或其他登記事項有偽造、變造文書，經裁判確定後，
由檢察機關通知中央主管機關撤銷或廢止其登記。
商業會計法第71條
商業負責人、主辦及經辦會計人員或依法受託代他人處理會計事
務之人員有下列情事之一者，處5 年以下有期徒刑、拘役或科或
併科新臺幣60萬元以下罰金：
一、以明知為不實之事項，而填製會計憑證或記入帳冊。
二、故意使應保存之會計憑證、會計帳簿報表滅失毀損。
三、偽造或變造會計憑證、會計帳簿報表內容或毀損其頁數。
四、故意遺漏會計事項不為記錄，致使財務報表發生不實之結果
    。
五、其他利用不正當方法，致使會計事項或財務報表發生不實之
    結果。
中華民國刑法第214條
明知為不實之事項，而使公務員登載於職務上所掌之公文書，足
以生損害於公眾或他人者，處3 年以下有期徒刑、拘役或5 百元
以下罰金。
附表壹：
（追加起訴，公訴不受理部分）
壹之一：
    臺灣臺北地方法院檢察署檢察官99年度蒞追字第14號追加起
    訴書，就被告楊景雲、陳亮、楊仁嵩、劉智明、林威辰、
    鄭麗紅、曾玟寧、丁劉淑賢、王臺鳳、石中瑾、胡建明、黃
    彩菊、蔡銘洪、黃名薽、孫台芳、文智和、李采蓉、李麗玉
    、劉汪真玉、佘瑞瓊、林瑞珠、金業勤、段玉萍、洪麗香、
    韋德華、倪素貞、倪椿璉、翁晉昇、張辰鐘、陳純、許更生
    、許美惠、彭如君、黃明松、黃銀雪、葉鳳嬌、趙素月、蔡
    雪姬、鄭德宏、賴永富、賴美甄、戴美娜，對藍金公司、開
    拓公司、開立公司之投資人涉犯詐欺罪嫌的犯罪事實為追加
    起訴，於99年5 月26日繫屬本院（即本院99年度金重易字第
    5 號；至於就被告謝忠奇、游麗珠追加起訴部分，由本院不
    經言詞辯論，另以判決諭知公訴不受理）。
壹之二：
    臺灣臺北地方法院檢察署檢察官99年度蒞追字第24號追加起
    訴書，就被告高淨筠、賴碧蓮、陳裕仁、吳月嬌、董致儉、
    葉秀涼，對藍金公司、開拓公司、開立公司之投資人涉犯詐
    欺罪嫌的犯罪事實為追加起訴，於99年9 月24日繫屬本院（
    即本院99年度易字第2633號）。
壹之三：
    臺灣臺北地方法院檢察署檢察官99年度偵字第25590 號追加
    起訴書，就被告蕭在昆對於開遠微生物公司投資人楊煙福涉
    犯詐欺罪嫌的犯罪事實為追加起訴，於99年12月21日繫屬本
    院（即本院99年度易字第3624號）。
附表貳：
（本院事實欄所認定事實的相關附表）
貳之一：
    被告楊景雲等前案（佑寧案件）之判決情形
┌────┬─────┬──────┬──────┬─────┐
│被告姓名│罪名      │一審判決    │二審判決    │三審判決  │
│        │          │（見A7卷第  │（見本院甲10│（見本院甲│
│        │          │47-62頁）   │卷第13-27 頁│10卷第7-12│
│        │          │            │）          │頁）      │
├────┼─────┼──────┼──────┼─────┤
│謝忠奇  │共同犯銀行│有期徒刑10年│上訴駁回。  │發回臺灣高│
│        │法第一百二│。          │            │等法院臺南│
│        │十五條第一│            │            │分院。    │
│        │項後段之非│            │            │（其後更一│
│        │法經營收受│            │            │審判決：上│
│        │存款業務罪│            │            │訴駁回）  │
├────┤。        ├──────┼──────┼─────┤
│游麗珠  │          │有期徒刑9 年│上訴駁回。  │上訴駁回。│
│        │          │6 月。      │            │          │
├────┤          ├──────┼──────┼─────┤
│陳亮  │          │有期徒刑1 年│上訴駁回。緩│（未上訴）│
│        │          │11月。      │刑3 年。    │          │
├────┤          ├──────┼──────┼─────┤
│楊仁嵩  │          │有期徒刑2 年│上訴駁回。  │上訴駁回。│
│        │          │。          │            │          │
├────┤          ├──────┼──────┼─────┤
│黃彩菊  │          │有期徒刑1 年│上訴駁回。緩│（未上訴）│
│        │          │11月。      │刑5 年。    │          │
├────┤          ├──────┼──────┼─────┤
│倪素貞  │          │有期徒刑1 年│上訴駁回。緩│（未上訴）│
│        │          │11月。      │刑5 年。    │          │
├────┤          ├──────┼──────┼─────┤
│許美惠  │          │有期徒刑1 年│上訴駁回。緩│（未上訴）│
│        │          │11月。      │刑3 年。    │          │
├────┤          ├──────┼──────┼─────┤
│彭如君  │          │有期徒刑2 年│上訴駁回。緩│（未上訴）│
│        │          │。          │刑3 年。    │          │
├────┤          ├──────┼──────┼─────┤
│戴美娜  │          │有期徒刑2 年│上訴駁回。緩│（未上訴）│
│        │          │。          │刑3 年。    │          │
└────┴─────┴──────┴──────┴─────┘
貳之二：
    相關公司登記事項及銀行帳戶存續期間一覽表
    （另為EXCEL 檔）
貳之三：
    相關公司登記情形一覽表
    （另為EXCEL 檔）
貳之四：
    本院認定有犯意聯絡及行為分擔（或幫助犯行）之期間
    （另為EXCEL 檔）
貳之五：
    被告等所用以招攬投資人之各類合約明細
    （另為EXCEL 檔）
貳之六：
    被告等所招攬之全部會員及相關證據明細
    （另為EXCEL 檔）
貳之七：
    擔任集團所屬公司或營業處負責人之被告「參與收受之款項
    金額」統計
    （另為EXCEL 檔）
貳之八：
    擔任業務人員之被告「參與收受之款項金額」統計
    （另為EXCEL 檔）
貳之九：
    劉智明、趙素月所「幫助收受之款項金額」統計
    （另為EXCEL 檔）
貳之十：
    告訴人明細
┌──┬──────┬────────┬────────────┐
│編號│姓名        │告訴之被告      │提出告訴之筆錄、告訴狀卷│
│    │            │                │頁                      │
├──┼──────┼────────┼────────────┤
│1   │王臺鳳      │謝忠奇          │A1卷第111-117 、第118-  │
│    │            │藍金公司        │120 頁調查筆錄、C2卷第  │
│    │            │游麗珠          │1-3 頁告訴狀、A6卷第93頁│
│    │            │楊景雲          │訊問筆錄、B3卷第264 頁訊│
│    │            │陳亮          │問筆錄                  │
│    │            │楊仁嵩          │                        │
│    │            │趙素月          │                        │
│    │            │洪百里          │                        │
├──┼──────┼────────┼────────────┤
│2   │石中瑾      │藍金公司        │A1卷第122-125 頁調查筆錄│
│    │            │陳亮          │                        │
│    │            │洪百里          │                        │
│    │            │謝忠奇          │                        │
│    │            │游麗珠          │                        │
│    │            │林威辰          │                        │
│    │            │楊景雲          │                        │
├──┼──────┼────────┼────────────┤
│3   │劉汪真玉    │藍金公司        │A1卷第140-142 頁調查筆錄│
├──┼──────┼────────┼────────────┤
│4   │韋德華      │陳亮          │A1卷第201-204 頁調查筆錄│
│    │            │游麗珠          │                        │
│    │            │藍金、開立、開拓│                        │
│    │            │公司負責人      │                        │
├──┼──────┼────────┼────────────┤
│5   │倪椿璉      │藍金公司負責人  │A1卷第248-251 頁調查筆錄│
├──┼──────┼────────┼────────────┤
│6   │翁晉昇      │藍金、開立公司負│A1卷第258-261 頁調查筆錄│
│    │            │責人及業務員    │                        │
├──┼──────┼────────┼────────────┤
│7   │張辰鐘      │開立公司        │A1卷第262-266 頁調查筆錄│
│    │            │林威辰          │                        │
│    │            │謝志堅          │                        │
│    │            │游麗珠          │                        │
├──┼──────┼────────┼────────────┤
│8   │蔡銘洪      │藍金公司        │A1卷第318-322 頁調查筆錄│
│    │            │開立公司        │                        │
│    │            │陳亮          │                        │
│    │            │謝志堅          │                        │
├──┼──────┼────────┼────────────┤
│9   │賴美甄      │謝忠奇          │A1卷第345-349 頁        │
│    │            │游麗珠          │                        │
├──┼──────┼────────┼────────────┤
│10  │方萬中      │開立生物科技股份│A2卷第3-5 頁調查筆錄    │
│    │            │有限公司」負責人│                        │
│    │            │林威辰、業務員黃│                        │
│    │            │明松            │                        │
├──┼──────┼────────┼────────────┤
│11  │王紫雲      │藍金科技實業股份│A2卷第13-16頁           │
│    │            │有限公司        │                        │
├──┼──────┼────────┼────────────┤
│12  │王鎮雄      │藍金科技實業股份│A2卷第22-25 頁調查筆錄  │
│    │            │有限公司及黃銀雪│                        │
├──┼──────┼────────┼────────────┤
│13  │向洸熙      │藍金科技實業股份│A2卷第26-30 頁調查筆錄  │
│    │            │有限公司、游麗珠│                        │
├──┼──────┼────────┼────────────┤
│14  │艾國慶      │開立生物科技股份│A2卷第47-49 頁調查筆錄  │
│    │            │有限公司負責人  │                        │
├──┼──────┼────────┼────────────┤
│15  │何金美      │藍金科技實業股份│A2卷第52-55 頁調查筆錄  │
│    │            │有限公司負責人、│                        │
│    │            │業務員汪真玉、業│                        │
│    │            │務主管黃彩菊    │                        │
├──┼──────┼────────┼────────────┤
│16  │吳文蓮      │藍金科技實業股份│A2卷第57-59 頁調查筆錄  │
│    │            │有限公司、洪麗香│                        │
├──┼──────┼────────┼────────────┤
│17  │吳文燕      │藍金科技實業股份│A2卷第61-64 頁調查筆錄  │
│    │            │有限公司負責人楊│                        │
│    │            │景雲            │                        │
├──┼──────┼────────┼────────────┤
│18  │吳秀梅      │藍金科技實業股份│A2卷第65-67 頁調查筆錄  │
│    │            │有限公司負責人  │                        │
├──┼──────┼────────┼────────────┤
│19  │吳金鳳      │開立生物科技股份│A2卷第68-70 頁調查筆錄  │
│    │            │有限公司負責人林│                        │
│    │            │威辰、業務員蔡銘│                        │
│    │            │洪              │                        │
├──┼──────┼────────┼────────────┤
│20  │吳奕勳      │藍金科技實業股份│A2卷第71-74 頁調查筆錄  │
│    │            │有限公司、開拓生│                        │
│    │            │物科技股份有限公│                        │
│    │            │司、開立生物科技│                        │
│    │            │股份有限公司，楊│                        │
│    │            │景雲及游麗珠    │                        │
├──┼──────┼────────┼────────────┤
│21  │吳蓮玲      │金業勤及開立生物│A2卷第80-83 頁調查筆錄  │
│    │            │科技股份有限公司│                        │
│    │            │負責人林威辰    │                        │
├──┼──────┼────────┼────────────┤
│22  │李依倫      │藍金科技實業股份│A2卷第106-109 頁調查筆錄│
│    │            │有限公司及其相關│                        │
│    │            │子公司          │                        │
├──┼──────┼────────┼────────────┤
│23  │李春子      │藍金科技實業股份│A2卷第110-112 頁調查筆錄│
│    │            │有限公司及其子公│                        │
│    │            │司              │                        │
├──┼──────┼────────┼────────────┤
│24  │沈宗祥 (代媽│黃彩菊、游麗珠、│A2卷第119-122 頁調查筆錄│
│    │媽劉英美提告│楊景雲          │                        │
│    │)           │                │                        │
├──┼──────┼────────┼────────────┤
│25  │周李美靜    │謝忠奇、游麗珠、│A2卷第125-128 頁調查筆錄│
│    │            │陳亮、楊景雲  │                        │
├──┼──────┼────────┼────────────┤
│26  │林秀苑      │藍金科技實業股份│A2卷第129-131 頁調查筆錄│
│    │            │有限公司負責人  │                        │
├──┼──────┼────────┼────────────┤
│27  │林建鋒      │開立生物科技股份│A2卷第132-134 頁調查筆錄│
│    │            │有限公司負責人林│                        │
│    │            │威辰            │                        │
├──┼──────┼────────┼────────────┤
│28  │林政義      │藍金科技實業股份│A2卷第139-143 頁調查筆錄│
│    │            │有限公司、開拓生│                        │
│    │            │物科技股份有限公│                        │
│    │            │司、開立生物科技│                        │
│    │            │股份有限公司，楊│                        │
│    │            │景雲及游麗珠    │                        │
├──┼──────┼────────┼────────────┤
│29  │林雪芬      │藍金科技實業股份│A2卷第144-146 頁調查筆錄│
│    │            │有限公司負責人及│                        │
│    │            │游麗珠          │                        │
├──┼──────┼────────┼────────────┤
│30  │邱秋香      │藍金科技實業股份│A2卷第147-150 頁調查筆錄│
│    │            │有限公司        │                        │
├──┼──────┼────────┼────────────┤
│31  │孫艾琳      │藍金科技實業股份│A2卷第154-157 頁調查筆錄│
│    │            │有限公司負責人楊│                        │
│    │            │景雲跟陳亮、業│                        │
│    │            │務員文智和      │                        │
├──┼──────┼────────┼────────────┤
│32  │高明富      │藍金科技實業股份│A2卷第162-165 頁調查筆錄│
│    │            │有限公司、楊景雲│                        │
├──┼──────┼────────┼────────────┤
│33  │國恕珍      │藍金科技實業股份│A2卷第166-169 頁調查筆錄│
│    │            │有限公司、孫台芳│                        │
│    │            │、黃卉婕        │                        │
├──┼──────┼────────┼────────────┤
│34  │張素珠      │藍金科技實業股份│A2卷第174-176 頁調查筆錄│
│    │            │有限公司        │                        │
├──┼──────┼────────┼────────────┤
│35  │張凱茜      │藍金科技實業股份│A2卷第178-181 頁調查筆錄│
│    │            │有限公司負責人  │                        │
├──┼──────┼────────┼────────────┤
│36  │郭允謙      │藍金科技實業股份│A2卷第188-191 頁調查筆錄│
│    │            │有限公司負責人陳│                        │
│    │            │亮及業務員黃彩│                        │
│    │            │菊              │                        │
├──┼──────┼────────┼────────────┤
│37  │陳宏進      │藍金科技實業股份│A2卷第200-201 頁調查筆錄│
│    │            │有限公司、開立生│                        │
│    │            │物科技股份有限公│                        │
│    │            │司之實際負責人  │                        │
├──┼──────┼────────┼────────────┤
│38  │陳純美      │藍金科技實業股份│A2卷第216-219 頁調查筆錄│
│    │            │有限公司、開立生│                        │
│    │            │物科技股份有限公│                        │
│    │            │司負責人、游麗珠│                        │
├──┼──────┼────────┼────────────┤
│39  │陳新岳      │開立生物科技股份│A2卷第220-222 頁調查筆錄│
│    │            │有限公司負責人  │                        │
├──┼──────┼────────┼────────────┤
│40  │陳蘭芳      │開立生物科技股份│A2卷第238-240 頁調查筆錄│
│    │            │有限公司負責人  │                        │
├──┼──────┼────────┼────────────┤
│41  │程耀容      │開立生物科技股份│A2卷第245-249 頁調查筆錄│
│    │高玲玲      │有限公司負責人林│                        │
│    │張友綸      │威辰、陳裕仁、戴│                        │
│    │黃韻蓁      │美娜、黃林輝    │                        │
│    ├──────┼────────┼────────────┤
│    │程耀容      │陳裕仁          │J1卷第70-74 頁訊問筆錄  │
│    │            │戴美娜          │                        │
│    │            │黃林輝          │                        │
├──┼──────┼────────┼────────────┤
│42  │黃雨璇      │陳亮          │A2卷第256-258 頁調查筆錄│
│    │            │                │                        │
├──┼──────┼────────┼────────────┤
│43  │黃曉圓      │藍金科技實業股份│A2卷第259-262 頁調查筆錄│
│    │            │有限公司        │                        │
├──┼──────┼────────┼────────────┤
│44  │楊連常      │藍金科技實業股份│A2卷第270-273 頁調查筆錄│
│    │            │有限公司、開拓生│                        │
│    │            │物科技股份有限公│                        │
│    │            │司及開立生物科技│                        │
│    │            │股份有限公司負責│                        │
│    │            │人              │                        │
├──┼──────┼────────┼────────────┤
│45  │楊煙福      │藍金科技實業股份│A2卷第274-275 頁調查筆錄│
│    │            │有限公司及開遠微│                        │
│    │            │生物科技股份有限│                        │
│    │            │公司            │                        │
├──┼──────┼────────┼────────────┤
│46  │葉美娥      │游麗珠、楊景雲、│A2卷第283-286 頁調查筆錄│
│    │            │陳效亮及我所提及│                        │
│    │            │謝姓先生        │                        │
├──┼──────┼────────┼────────────┤
│47  │葉鳳嬌      │陳亮          │A2卷第300-302 頁        │
│    │            │張忠蘭          │                        │
├──┼──────┼────────┼────────────┤
│48  │廖秀琴      │開立生物科技股份│A2卷第303-305 頁調查筆錄│
│    │            │有限公司負責人  │                        │
├──┼──────┼────────┼────────────┤
│49  │廖津枝      │藍金科技實業股份│A2卷第308-310 頁調查筆錄│
│    │            │有限公司負責人  │                        │
├──┼──────┼────────┼────────────┤
│50  │廖淑珍      │開立生物科技股份│A2卷第323-325 頁調查筆錄│
│    │            │有限公司負責人  │                        │
├──┼──────┼────────┼────────────┤
│51  │廖藍秀娥    │藍金科技實業股份│A2卷第335-337 頁調查筆錄│
│    │            │有限公司及黃銀雪│                        │
├──┼──────┼────────┼────────────┤
│52  │劉秀玲      │藍金科技實業股份│A2卷第338-340 頁調查筆錄│
│    │            │有限公司」陳亮│                        │
│    │            │、段玉萍        │                        │
├──┼──────┼────────┼────────────┤
│53  │劉瑞霞      │陳亮          │A2卷第353-356 頁調查筆錄│
│    │            │游麗珠          │                        │
│    │            │謝忠奇          │                        │
├──┼──────┼────────┼────────────┤
│54  │蔡塾        │藍金科技實業股份│A3卷第11-13 頁調查筆錄  │
│    │            │有限公司負責人  │                        │
├──┼──────┼────────┼────────────┤
│55  │鄭棟麟      │佳麗芙實業有限公│A3卷第15-17 頁調查筆錄  │
│    │            │司負責人楊景雲、│                        │
│    │            │藍金科技實業股份│                        │
│    │            │有限公司陳亮、│                        │
│    │            │賴碧蓮          │                        │
├──┼──────┼────────┼────────────┤
│56  │璩大維      │謝忠奇          │A3卷第32-35 頁調查筆錄  │
│    │            │                │                        │
├──┼──────┼────────┼────────────┤
│57  │謝宏義      │藍金科技實業股份│A3卷第39-43 頁調查筆錄  │
│    │            │有限公司及高淨筠│                        │
│    │            │、戴美娜        │                        │
├──┼──────┼────────┼────────────┤
│58  │謝燕紅      │藍金科技實業股份│A3卷第65-67 頁調查筆錄  │
│    │            │有限公司負責人  │                        │
├──┼──────┼────────┼────────────┤
│59  │魏翠英      │藍金科技實業股份│A3卷第70-73 頁調查筆錄  │
│    │            │有限公司負責人楊│                        │
│    │            │景雲、謝志堅    │                        │
├──┼──────┼────────┼────────────┤
│60  │羅曼云      │藍金科技實業股份│A3卷第80-83 頁調查筆錄  │
│    │            │有限公司負責人、│                        │
│    │            │業務員          │                        │
├──┼──────┼────────┼────────────┤
│61  │嚴小鑾      │藍金科技實業股份│A3卷第103-105 頁調查筆錄│
│    │            │有限公司、開立生│                        │
│    │            │物科技股份有限公│                        │
│    │            │司及前後任負責人│                        │
│    │            │陳亮、楊景雲  │                        │
├──┼──────┼────────┼────────────┤
│62  │登凰國際股份│謝忠奇          │C2卷第1-3 頁告訴狀      │
│    │有限公司（法│                │                        │
│    │定代理人: 張│                │                        │
│    │勇悌）      │                │                        │
├──┼──────┼────────┼────────────┤
│63  │蔣有寰、蔣紫│林威辰          │D1卷第11-15 頁偵訊筆錄、│
│    │蓉（告訴代理│陳純            │D1卷第59-62 頁訊問筆錄、│
│    │人：蔣德體）│                │D1卷第76-78 頁陳報補狀  │
│    │            │                │                        │
├──┼──────┼────────┼────────────┤
│64  │李淑娟      │謝忠奇          │E2卷第1-7 頁告訴狀、E2卷│
│    │            │                │第31-37 頁調查筆錄      │
│    │            │                │                        │
├──┼──────┼────────┼────────────┤
│65  │游麗珠      │謝忠奇          │本院甲3 卷第180-212 頁告│
│    │            │                │訴狀                    │
├──┼──────┼────────┼────────────┤
│66  │謝碧榮      │陳亮          │G1卷第1-6 頁告訴狀、G1卷│
│    │            │賴永富          │第141-143 頁訊問筆錄    │
│    │            │楊景雲          │                        │
│    │            │謝忠奇          │                        │
├──┼──────┼────────┼────────────┤
│67  │田梓瑄      │林威辰          │G4卷第3-5 頁訊問筆錄    │
│    │            │                │                        │
├──┼──────┼────────┼────────────┤
│68  │徐阿延      │林威辰          │I1卷第2-3 頁詢問筆錄    │
│    │            │許美惠          │                        │
├──┼──────┼────────┼────────────┤
│69  │楊煙福      │蕭在昆          │K2卷第2-3 頁訊問筆錄    │
│    │            │楊景雲          │                        │
├──┼──────┼────────┼────────────┤
│70  │江運廖      │陳裕仁          │L2卷第1-2 頁告訴狀      │
└──┴──────┴────────┴────────────┘
附表參：
（本案起訴有無違背刑事訴訟法第260 條之規定相關附表）
參之一：
    高雄地檢署不起訴處分書附表一、二所示之投資人與本案之
    比對情形
    （另為EXCEL 檔）
參之二：
    足以認定被告楊景雲等人所招攬投資之「金額」等之「新證
    據」
(一)供述證據部分：
下列證人即投資人之證述於高雄地檢署為不起訴處分確定前，所
未經發現，或係處分確定後所新發生者：證人方萬中、王童貴美
、王紫雲、王鎮雄、向洸熙、朱小明、江東融、艾國慶、何金美
、吳文蓮、吳文燕、吳牡丹、吳秀梅、吳金鳳、吳奕勳、吳蓮玲
、李杏苑、李依倫、李春子、李素貞、李淑娟、李燕玲、沈宗祥
、周李美靜、林小萍、林秀苑、林建鋒、林政義、林雪芬、林維
政、邱秋香、邱悅震、侯珮詠、苟于迺文、孫艾琳、翁佳琪、高
明富、國恕珍、張秋芬、張烈忠、張素珠、張郡庭、張凱茜、張
錦珠、許智惠、郭允謙、陳玉娟、陳宏進、陳秀春、陳秀鳳、陳
奎英、陳純美、陳新岳、陳碧雲、陳德、陳靜華、陳蘭芳、彭
滿嬌、程耀容、黃至成、黃林輝、黃雨璇、黃曉圓、黃興展、楊
連常、楊朝榮、楊煙福、葉明珠、葉美娥、廖秀琴、廖津枝、廖
美筑、廖淑珍、廖湘卉、廖藍秀娥、劉秀玲、劉邦鏞、劉彩雲、
劉瑞霞、蔣德體、蔡佩融、蔡明棟、蔡秋明、蔡塾、鄭棟麟、鄭
菊麗、鄧合華、蕭在昆、遲喚吟、璩大維、謝宏義、謝碧榮、謝
燕紅、鍾定珍、魏翠英、羅曼云、嚴小鑾、嚴婉玲之證述（分見
偵查A-D 卷、偵查M 卷，詳細出處見本院甲16卷第206-211 頁、
第229 頁之清單所示）
(二)非供述證據部分
┌──┬──────┬────┬───────┬──────────┐
│證據│  證據名稱  │  期間  │   證明事項   │      證據出處      │
│號次│            │        │              │                    │
├──┼──────┼────┼───────┼──────────┤
│1   │行政部門客戶│該資料表│丁山修等千餘人│自集團行政部門扣案之│
│    │資料        │內所列投│以每單位3 萬6 │客戶投資明細（甲7卷 │
│    │            │資人參加│千元或4 萬元之│第225-287 頁）      │
│    │            │投資之日│方式，將資金投│                    │
│    │            │期起訖為│入藍金或開立公│                    │
│    │            │960131至│司，投資金額達│                    │
│    │            │970806  │十餘億元（明細│                    │
│    │            │        │參附表貳之六）│                    │
├──┼──────┼────┼───────┼──────────┤
│2   │藍金合約書  │合約日期│立約人許美惠等│（以下合約書證據係由│
│    │（第DS00061 │起訖為  │62人與藍金公司│被告或證人於偵查期間│
│    │至DS01269號 │960130至│簽訂資借合約共│所提出）            │
│    │，此等合約之│960720  │113 份，資借金│A1卷第159-352頁     │
│    │藍金公司地址│        │額合計約1 億1 │A2卷第41-352頁      │
│    │為「高雄市前│        │千餘萬元（除附│A3卷第18-76頁       │
│    │金區○○路  │        │表五第02至15筆│A4卷第38-182頁      │
│    │242號5樓」）│        │外，其餘合約之│A5卷第53-190頁      │
│    │            │        │相關紀錄均經記│A6卷第12-147頁      │
│    │            │        │載於證據1 號之│B3卷第235頁         │
│    │            │        │投資明細表內）│B4卷第22頁          │
│    │            │        │              │C2卷第5-78頁        │
│    │            │        │              │D1卷第97-98頁       │
│    │            │        │              │E2卷第9-11頁        │
│    │            │        │              │G1卷第92頁          │
│    │            │        │              ├──────────┤
│    │            │        │              │（以下合約書證據係扣│
│    │            │        │              │案證物）            │
│    │            │        │              │甲7 卷第338頁反     │
│    │            │        │              │                    │
│    │            │        │              │                    │
│    │            │        │              ├──────────┤
│    │            │        │              │（以下合約書證據係由│
│    │            │        │              │被告或證人於審理期間│
│    │            │        │              │所提出）            │
│    │            │        │              │甲9 卷第163-165頁   │
├──┼──────┼────┼───────┼──────────┤
│3   │藍金合約書  │合約日期│立約人王福君等│（以下合約書證據係由│
│    │（第DS00771 │起訖為  │35人與藍金公司│被告或證人於偵查期間│
│    │至DS01613號 │960723至│簽訂資借合約共│所提出）            │
│    │，此等合約之│960831  │41份，資借金額│A1卷第162-353頁     │
│    │藍金公司地址│        │合計約3 千餘萬│A2卷第40-196頁      │
│    │為「高雄市前│        │元（各合約之相│A3卷第47-101頁      │
│    │金區○○路  │        │關紀錄均經記載│A4卷第177頁         │
│    │242號5樓」）│        │於證據1 號之投│A5卷第52-191頁      │
│    │            │        │資明細表內）  │A6卷第16-73頁       │
│    │            │        │              │B3卷第236頁         │
│    │            │        │              │B4卷第17-23頁       │
│    │            │        │              │C2卷第21-97頁       │
│    │            │        │              │D1卷第99頁          │
│    │            │        │              ├──────────┤
│    │            │        │              │（以下合約書證據係由│
│    │            │        │              │被告或證人於審理期間│
│    │            │        │              │所提出）            │
│    │            │        │              │甲9 卷第166-167頁   │
├──┼──────┼────┼───────┼──────────┤
│4   │藍金合約書  │合約日期│立約人許美惠等│（以下合約書證據係由│
│    │（第DS400015│起訖為  │45人與藍金公司│被告或證人於偵查期間│
│    │至DS400863號│960910至│簽訂資借合約共│所提出）            │
│    │，此等合約之│961231  │89份，資借金額│A1卷第163-325頁     │
│    │藍金公司地址│        │合計約8 千餘萬│A2卷第42-364頁      │
│    │為「臺北縣三│        │元（各合約之相│A3卷第78-207頁      │
│    │重市○○路4 │        │關紀錄均經記載│A4卷第176-185頁     │
│    │段247 巷13號│        │於證據1 號之投│A5卷第81-196頁      │
│    │」）        │        │資明細表內）  │A6卷第3-148頁       │
│    │            │        │              │C2卷第8-98頁        │
│    │            │        │              │E2卷第12頁          │
│    │            │        │              ├──────────┤
│    │            │        │              │（以下合約書證據係扣│
│    │            │        │              │案證物）            │
│    │            │        │              │甲7 卷第120頁       │
│    │            │        │              │                    │
│    │            │        │              │                    │
├──┼──────┼────┼───────┼──────────┤
│5   │開立合約書  │合約日期│立約人方萬中等│（以下合約書證據係由│
│    │（第ES00013 │起訖為  │77人與開立公司│被告或證人於偵查期間│
│    │至ES02312號 │970104至│簽訂投資悠遊網│所提出）            │
│    │，此等合約之│970831  │住宿券合約共  │A1卷第153-331頁     │
│    │開立公司地址│        │221 份，投資金│A2卷第6-329頁       │
│    │為「臺北市建│        │額合計約1 億6 │A3卷第4-212頁       │
│    │國南路一段  │        │千餘萬元（除附│A4卷第40-183頁      │
│    │161號9樓」）│        │表五第17至21筆│A5卷第46-240頁      │
│    │            │        │外，其餘合約之│A6卷第4-151頁       │
│    │            │        │相關紀錄均經記│B3卷第237-240頁     │
│    │            │        │載於證據1 號之│B4卷第23-62頁       │
│    │            │        │投資明細表內）│C2卷第15-17頁       │
│    │            │        │              │D1卷第26-30頁       │
│    │            │        │              │D1卷第65-73頁       │
│    │            │        │              │E2卷第13-15頁       │
│    │            │        │              │G1卷第44-45頁       │
│    │            │        │              │I1卷第7-10頁        │
│    │            │        │              │J2卷第26頁          │
│    │            │        │              │J3卷第96頁          │
│    │            │        │              │O2卷第46-48頁       │
│    │            │        │              ├──────────┤
│    │            │        │              │（以下合約書證據係扣│
│    │            │        │              │案證物）            │
│    │            │        │              │甲7 卷第184-391頁   │
│    │            │        │              │                    │
│    │            │        │              │                    │
│    │            │        │              ├──────────┤
│    │            │        │              │（以下合約書證據係由│
│    │            │        │              │被告或證人於審理期間│
│    │            │        │              │所提出）            │
│    │            │        │              │甲2 卷第233頁       │
│    │            │        │              │甲3 卷第208-210頁   │
├──┼──────┼────┼───────┼──────────┤
│6   │開立合約書  │合約日期│立約人王美滿等│（以下合約書證據係由│
│    │（第FS00002 │起訖為  │16人與開立公司│被告或證人於偵查期間│
│    │至FS00211號 │970808至│簽訂資借合約共│所提出）            │
│    │，此等合約之│970905  │19份，資借金額│A1卷第332頁         │
│    │開立公司地址│        │合計約6 百餘萬│A3卷第10頁          │
│    │為「臺北市建│        │元（此類合約尚│A4卷第184頁         │
│    │國南路一段  │        │未經記載於證據│A5卷第138、187頁    │
│    │161號9樓」）│        │1 號之投資明細│A6卷第9 頁          │
│    │            │        │表內）        │D1卷第74-75頁       │
│    │            │        │              │I1卷第12-13頁       │
│    │            │        │              │J2卷第28-29頁       │
│    │            │        │              │J3卷第97頁          │
│    │            │        │              │O2卷第6頁           │
│    │            │        │              ├──────────┤
│    │            │        │              │（以下合約書證據係扣│
│    │            │        │              │案證物）            │
│    │            │        │              │甲7 卷第365-387頁   │
│    │            │        │              │                    │
│    │            │        │              │                    │
├──┼──────┼────┼───────┼──────────┤
│7   │藍金公司大眾│開戶日期│鄭麗紅、葉家穎│藍金公司大眾銀行信義│
│    │銀行信義分行│960530  │、蕭實中、劉英│分行000000000000號帳│
│    │000000000000│        │台…等人存入款│戶開戶資料、交易明細│
│    │號帳戶之資料│帳戶款項│項，又該帳戶前│表及相關傳票（B2卷第│
│    │            │存提期間│揭期間由投資人│145-203頁）         │
│    │            │960530~ │及其他人等所存│                    │
│    │            │970215  │入之款項金額累│                    │
│    │            │        │計達1 億8 千餘│                    │
│    │            │        │萬元          │                    │
├──┼──────┼────┼───────┼──────────┤
│8   │開立公司大眾│開戶日期│許根榮、楊世能│開立公司大眾銀行信義│
│    │銀行信義分行│960928  │、鍾美梅、李宏│分行000000000000號帳│
│    │000000000000│        │杰…等人存入款│戶開戶資料、交易明細│
│    │號帳戶之資料│帳戶款項│項，又該帳戶前│表、存款總額統計（B3│
│    │            │存提期間│揭期間由投資人│卷第171~198頁，B4卷 │
│    │            │960928~ │及其他人等所存│第89-90頁）         │
│    │            │970921  │入之款項金額累│                    │
│    │            │        │計達9 千餘萬元│                    │
├──┼──────┼────┼───────┼──────────┤
│9   │開立公司第一│開戶日期│該帳戶前揭期間│開立公司第一銀行東湖│
│    │銀行東湖簡易│961001  │存入之款項金額│簡易型分行活存      │
│    │型分行      │        │累計達4 億7 千│00000000000 號帳戶開│
│    │00000000000 │帳戶款項│餘萬元        │戶資料及交易明細表（│
│    │號帳戶之資料│存提期間│              │G6卷第31-64 頁，B3卷│
│    │            │961001~ │              │第115-118頁、129-158│
│    │            │970828  │              │頁）                │
│    │            │        │              │                    │
│    │            │        │              │                    │
├──┼──────┼────┼───────┼──────────┤
│10  │開立公司臺北│開戶日期│王屏鳳、鄒麗娟│開立公司臺北富邦銀行│
│    │富邦商業銀行│961019  │、林羅美惠、劉│敦化分行000000000000│
│    │敦化分行    │        │瑞霞…等人存入│號帳戶開戶資料及交易│
│    │000000000000│帳戶款項│款項，又該帳戶│明細表（B4卷第92-101│
│    │號帳戶之資料│存提期間│前揭期間由投資│頁）                │
│    │            │961019~ │人及其他人等所│                    │
│    │            │971220  │存入之款項金額│                    │
│    │            │        │累計達1 億6 千│                    │
│    │            │        │餘萬元        │                    │
├──┼──────┼────┼───────┼──────────┤
│11  │開立公司兆豐│開戶日期│賴姿含、陳柏翰│開立公司兆豐銀行東臺│
│    │銀行東臺中分│970103  │、吳秀雲、張育│中分行00000000000 號│
│    │行          │        │如…等人存入款│帳戶開戶資料及交易明│
│    │00000000000 │帳戶款項│項，又該帳戶前│細表（G6卷第116-127 │
│    │號帳戶之資料│存提期間│揭期間由投資人│頁，B3卷第94-113頁）│
│    │            │970103~ │及其他人等所存│                    │
│    │            │970923  │入之款項金額累│                    │
│    │            │        │計達1 億餘元  │                    │
│    │            │        │              │                    │
├──┼──────┼────┼───────┼──────────┤
│12  │藍金及開立公│        │證人即被告王臺│98年7 月24日訊問筆錄│
│    │司投資人向自│        │鳳於本案審理中│（A7卷第9 頁）、100 │
│    │救會登記債權│        │證稱：「（問：│年6 月22日審判筆錄（│
│    │情形        │        │你於偵查中委任│甲16卷第62頁反）    │
│    │            │        │之辯護人許巍騰│                    │
│    │            │        │律師，於偵查中│                    │
│    │            │        │稱你擔任自救會│                    │
│    │            │        │的會長期間，向│                    │
│    │            │        │自救會登記債權│                    │
│    │            │        │的被害人人數…│                    │
│    │            │        │已超過1 千2 百│                    │
│    │            │        │人，被害的金額│                    │
│    │            │        │也已經超過17億│                    │
│    │            │        │元等語，是否正│                    │
│    │            │        │確？）正確」  │                    │
└──┴──────┴────┴───────┴──────────┘
參之三：
    本院認定之業績獎金等及實質年利率及相關「新事實及新證
    據」
┌─┬─┬─────────────────┬───┬────────┐
│類│編│        證據名稱（要旨）          │ 證據 │證明事項（即本院│
│別│號│                                  │ 出處 │認定之業績獎金等│
│  │  │                                  │      │及實質年利率）  │
├─┼─┼─────────────────┼───┼────────┤
│供│1 │被告楊景雲偵查時之供述（業務員介紹│A1卷第│(一)集團成員從事吸│
│述│  │佣金約為投資款項10%）             │24-29 │  金行為可以分享│
│證│  │                                  │頁    │  業績獎金。    │
│據├─┼─────────────────┼───┤(二)每個營業處都有│
│  │2 │被告楊景雲偵查時之供述（集團體系像│A4卷第│  一個營業副總負│
│  │  │保險公司，每個營業處都有一個營業副│106-  │  責所轄營業處之│
│  │  │總，副總下有協理經理主任，業務佣金│111頁 │  吸金事宜。    │
│  │  │分配給主管等情）                  │      │(三)業績獎金係按照│
│  ├─┼─────────────────┼───┤  制度表（即「業│
│  │3 │被告楊景雲偵查時之供述（全臺大約有│B2卷第│  務人員獎金制度│
│  │  │100位業務，每單位3萬6的10%到12%是 │328-  │  表」）及職階（│
│  │  │他們的佣金）                      │332頁 │  經96年3月5日增│
│  ├─┼─────────────────┼───┤  列新進人員，97│
│  │4 │被告楊景雲偵查時之供述（有領過全省│A1卷第│  年1月1日增列主│
│  │  │的分紅，每單位分紅100元）         │37-43 │  任、總監後，全│
│  │  │                                  │頁    │  部職級依序包含│
│  ├─┼─────────────────┼───┤  新進人員、專員│
│  │5 │證人即被告陳亮偵查時之證述（業務│A4卷第│  、主任、副理、│
│  │  │的業績獎金係按照制度表及職階分配）│116-  │  經理、總監、副│
│  │  │                                  │118頁 │  總、董事長、教│
│  │  │                                  │      │  育長、顧問等）│
│  ├─┼─────────────────┼───┤  進行分配。    │
│  │6 │證人即被告林威辰審理時之證述（伊大│甲15卷│(四)業績獎金主要包│
│  │  │約會領到投資人投資款的10％做為業績│第196 │  含二大項目，即│
│  │  │獎金）                            │頁    │  「自展額」及「│
│  ├─┼─────────────────┼───┤  組織額」。    │
│  │7 │被告鄭麗紅審理時之供述（伊有分到一│甲15卷│(五)除新進人員之「│
│  │  │個單位500元的獎金）               │第196 │  自展額」每單位│
│  │  │                                  │頁    │  為3,000元外， │
│  ├─┼─────────────────┼───┤  其餘專員以上職│
│  │8 │被告黃名薽（原名黃卉婕）審理時之供│甲16卷│  級之「自展額」│
│  │  │述（獎金是投資人所繳資金約一成左右│第65頁│  為每單位4,000 │
│  │  │）                                │反面  │  元至7,300元不 │
│  ├─┼─────────────────┼───┤  等。          │
│  │9 │證人即被告文智和偵查時之證述（伊有│A4卷第│(六)若以每單位合約│
│  │  │領到業績獎金，一個單位4 萬元之投資│135-  │  金額3萬6,000元│
│  │  │，伊領6,500元獎金）               │139頁 │  為基準，專員以│
│  ├─┼─────────────────┼───┤  上職級之業務人│
│  │10│被告林瑞珠審理時之供述（以投資金額│甲2卷 │  員，其每單位「│
│  │  │的10％計算佣金）                  │第44- │  自展額」獎金比│
│  │  │                                  │48頁  │  例為11.1% 至  │
│  ├─┼─────────────────┼───┤  20.3% 不等。  │
│  │11│證人即被告洪麗香偵查及審理時之證述│A4卷第│(七)若以每單位合約│
│  │  │（業績獎金是投資金額的10%）       │52-54 │  金額4萬元為基 │
│  │  │                                  │頁、甲│  準，則專員以上│
│  │  │                                  │14卷第│  職級之業務人員│
│  │  │                                  │173-  │  ，其每單位「自│
│  │  │                                  │174頁 │  展額」獎金比例│
│  ├─┼─────────────────┼───┤  為10.0%至18.3%│
│  │12│被告許美惠偵查時之供述（介紹1個客 │A1卷第│  不等。        │
│  │  │人看購買單位數，購買1個單位是4萬元│274-  │(八)專員以上人員有│
│  │  │，公司匯撥5,000元做為獎金）       │278頁 │  輔導下線者，另│
│  │  │                                  │      │  可領取「組織額│
│  ├─┼─────────────────┼───┤  」獎金，其每單│
│  │13│被告趙素月偵查時之供述（總公司的行│A7卷第│  位金額介於300 │
│  │  │政人員，會製作某人做多少業績，就依│13-16 │  元至3,500元不 │
│  │  │照業績計算業務員的佣金）          │頁    │  等。          │
│  ├─┼─────────────────┼───┤(九)就該集團之吸金│
│  │14│被告趙素月偵查時之供述（業務會拿薪│A7卷第│  業績，其每單位│
│  │  │水，薪水就是獎金，獎金有分階級，有│140-  │  必須支付之最小│
│  │  │投資者買一單位，經理、主任、業務都│156頁 │  金額包含：「自│
│  │  │可以分一筆錢，只要有投資者或會員掛│      │  展額」3,000元 │
│  │  │業務的名字，就會分到獎金，出納根據│      │  、付給同案被告│
│  │  │伊做的報表就會直接匯出去給業務）  │      │  謝忠奇之「組織│
│  │  │                                  │      │  額」1,100元、 │
│  ├─┼─────────────────┼───┤  付給同案被告謝│
│  │15│證人即被告趙素月審理時之證述（藍金│甲15卷│  忠奇或游麗珠或│
│  │  │公司97年4 月、5 月、6 月之薪資暨臺│第197-│  營業處副總之「│
│  │  │北業績獎金表係伊所製作，該等業績獎│198頁 │  組織額」800 元│
│  │  │金表上所稱之「顧問」是謝忠奇，表上│      │  、付給被告楊景│
│  │  │所稱之「教育長」是游麗珠，表上所稱│      │  雲之「組織額」│
│  │  │之「組織額」就是該人所在的職位，其│      │  100 元、付給被│
│  │  │下組織所招攬的業績他全部可以領到的│      │  告陳亮之「組│
│  │  │獎金，會依照階級算一個單位多少錢，│      │  織額」250 元，│
│  │  │從該等表格上可以算出來分到多少組織│      │  則上開款項合計│
│  │  │額獎金，「自展額」是指他自己做的業│      │  為每單位5,250 │
│  │  │績，也是從表格中可以算出一個單位業│      │  元。          │
│  │  │績業務員可以領到多少獎金，薪水都是│      │(十)若以每單位合約│
│  │  │匯到個人帳戶，沒有人跟伊說伊的帳算│      │  金額5 萬元為基│
│  │  │的不對等情）                      │      │  準（參附表貳之│
│  │  │                                  │      │  五合約J1），實│
│  ├─┼─────────────────┼───┤  際挹注至該集團│
│  │16│被告陳裕仁偵查時之供述（招攬一單位│M1卷第│  之資金最多為  │
│  │  │，可以獲得3、4千元的佣金，直接招攬│11-24 │  4 萬4,750元， │
│  │  │的業務員每單位可獲得3,800元獎金， │頁、J2│  12個月須支付利│
│  │  │其餘的主任、副主任、副理、經理都只│卷第35│  息1 萬元，其實│
│  │  │能各獲得500元獎金）               │-41頁 │  質年利率至少達│
│  ├─┼─────────────────┼───┤  22.3%（=10000/│
│  │17│被告陳裕仁審理時之供述（佣金會匯  │甲16卷│  (00000-0000)  │
│  │  │到伊的戶頭，伊同事的客戶如果有買  │第83頁│(十一)又集團其他六種│
│  │  │，伊的同事佣金會最多，但因為伊是  │      │  吸金合約（參附│
│  │  │上線，所以伊一個單位可以分到5、6  │      │  表貳之五合約J2│
│  │  │百元）                            │      │  、J3、K1、K2、│
├─┼─┼─────────────────┼───┤  K3、K4）之最低│
│非│18│扣案之隨身碟內電磁紀錄「業務人員獎│甲8卷 │  實質年利率依序│
│供│  │金制度表  95.11.16」主要記載事項要│第163 │  分列如下：    │
│述│  │旨如下：                          │頁    │  22.9%（=9000/ │
│證│  │業務人員分成專員、副理、經理、副│      │  (00000-0000)  │
│據│  │  總經理等職級，各等職級人員每招攬│      │  /19x12）      │
│  │  │  一單位3萬6,000元之資金，其可獲取│      │  23.4%（=10800/│
│  │  │  之自展業績獎金不相同，金額分別為│      │  (00000-0000)  │
│  │  │  4,000元、4,500元、5,500元、     │      │  /18x12）      │
│  │  │  6,000元；且另有組織輔導津貼，惟 │      │  23.4%（=10800/│
│  │  │  其分配方式未記載                │      │  (00000-0000)  │
│  │  │特定期間內累積達特定單位數之自展│      │  /18x12）      │
│  │  │  業績始可晉升至上層職級          │      │  21.8%（=12000/│
│  │  │開設營業處者，其職級為副總經理，│      │  (00000-0000)  │
│  │  │  並享有營業處之利益及補助        │      │  /19x12）      │
│  ├─┼─────────────────┼───┤  21.2%（=14800/│
│  │19│扣案之隨身碟內電磁紀錄「業務人員  │甲8卷 │  (00000-0000)  │
│  │  │獎金制度表  96.02.05」主要記載事  │第164 │  /24x12）      │
│  │  │項要旨如下：                      │頁及其│  21.0%（=14600/│
│  │  │同證據18                      │反面  │  (00000-0000)  │
│  │  │同證據18                      │      │  /24x12）      │
│  │  │同證據18                      │      │(十二)綜上，該集團為│
│  │  │各組織整組業績未達標準者，降為儲│      │  督促吸金業務之│
│  │  │  備階級，獎金以次一階計之        │      │  推廣，實行階層│
│  ├─┼─────────────────┼───┤  式之獎金或退佣│
│  │20│扣案之隨身碟內電磁紀錄「業務人員獎│甲8卷 │  制度，以高階人│
│  │  │金制度表  96.03.05」主要記載事項要│第165 │  員之高額獎金為│
│  │  │旨如下：                          │-167頁│  誘因，徵求多人│
│  │  │增列新進人員之職級，其自展業績獎│反面  │  開設營業處，並│
│  │  │  金每單位3,000元，並記載專員、副 │      │  招徠眾多業務人│
│  │  │  理、經理、副總經理另可領取組織輔│      │  員，集團據點及│
│  │  │  導津貼，每單位金額採差額計算（例│      │  成員遍佈北、中│
│  │  │  如，副總輔導經理，以副總6,000 元│      │  、南各地，再利│
│  │  │  減其下線經理之5,500元，而有每單 │      │  用晉升或降階之│
│  │  │  位差額500元之輔導津貼，餘類推） │      │  業績考核辦法，│
│  │  │同證據18                      │      │  促使各級業務人│
│  │  │同證據18                      │      │  員對外廣招投資│
│  │  │同證據19                      │      │  ，以遂行集團吸│
│  ├─┼─────────────────┼───┤  金之目的，而各│
│  │21│扣案之隨身碟內電磁紀錄「業務人員獎│甲8卷 │  類資借或投資合│
│  │  │金制度表  97.01.01」主要記載事項要│第142 │  約之實質年利率│
│  │  │旨如下：                          │頁    │  則至少達21.0% │
│  │  │業務人員變更為新進人員、專員、主│      │  至23.4%不等。 │
│  │  │  任、副理、經理、總監、副總等職級│      │                │
│  │  │  ，各等職級人員每招攬一單位4萬元 │      │                │
│  │  │  （註：96年9月以後每單位投資金額 │      │                │
│  │  │  為4萬元，參附表三）之資金，其可 │      │                │
│  │  │  獲取之自展業績獎金分別為3,000元 │      │                │
│  │  │  、4,000元、4,300元、4,800元、   │      │                │
│  │  │  5,700元、6,100元、6,500元；又組 │      │                │
│  │  │  織輔導津貼仍採差額計算，各相鄰職│      │                │
│  │  │  級之每單位差額為1,000元、300元、│      │                │
│  │  │  500元、900元、400元、400元，若係│      │                │
│  │  │  跨級輔導，則以跨級差額計之（例如│      │                │
│  │  │  ，副總輔導新進人員，該副總就新進│      │                │
│  │  │  人員之每單位業績可領取6,500元減 │      │                │
│  │  │  3,000元之3,500元輔導津貼）      │      │                │
│  │  │同證據18                      │      │                │
│  │  │同證據18                      │      │                │
│  │  │同證據19                      │      │                │
│  ├─┼─────────────────┼───┤                │
│  │22│扣案之隨身碟內電磁紀錄「業務人員獎│甲8卷 │                │
│  │  │金制度表  97.03.01」主要記載事項要│第143 │                │
│  │  │旨如下：                          │頁    │                │
│  │  │同證據21，惟組織輔導津貼亦稱為│      │                │
│  │  │  差額獎金                        │      │                │
│  │  │同證據21                      │      │                │
│  │  │同證據21                      │      │                │
│  │  │同證據21                      │      │                │
│  │  │達主任位階以上人員需專職，專職工│      │                │
│  │  │  作時間為上午9時至下午6時，且需全│      │                │
│  │  │  力配合參與公司各項活動與訓練課程│      │                │
│  ├─┼─────────────────┼───┤                │
│  │23│扣案之隨身碟內電磁紀錄「藍金科技實│甲8卷 │                │
│  │  │業有限公司97年4月份臺北4/1-4/15業 │第41- │                │
│  │  │績獎金表」、「藍金科技實業有限公司│45頁反│                │
│  │  │97年4月份薪資暨臺北4/16-5/5業績獎 │面    │                │
│  │  │金表」、「藍金科技實業有限公司97年│      │                │
│  │  │5月份薪資暨臺北5/16-6/5業績獎金表 │      │                │
│  │  │」、「藍金科技實業有限公司97年6月 │      │                │
│  │  │份臺北6/6-6/15業績獎金表」、「藍金│      │                │
│  │  │科技實業有限公司97年6月份薪資暨臺 │      │                │
│  │  │北6/16-7/4業績獎金表」，前開電磁紀│      │                │
│  │  │錄計算獎金之要旨如下：            │      │                │
│  │  │「自展額」即為自展業績獎金，同案│      │                │
│  │  │  被告謝忠奇與游麗珠以外之業務人員│      │                │
│  │  │  之計算標準與證據21相符，除新進│      │                │
│  │  │  人員以3,000 元計算外，其餘則按  │      │                │
│  │  │  4,000元（專員）至6,500元（副總）│      │                │
│  │  │  之標準乘算其等個人直接招攬之「  │      │                │
│  │  │  件數」（單位數）而得            │      │                │
│  │  │同案被告謝忠奇與游麗珠之每單位「│      │                │
│  │  │  自展額」為7,300元（以5、6月獎金 │      │                │
│  │  │  表中顧問及教育長之「自展額」除以│      │                │
│  │  │  「件數」而得）                  │      │                │
│  │  │「組織額」即為輔導津貼（差額獎金│      │                │
│  │  │  ），指下線若招攬到業績，上線主管│      │                │
│  │  │  得依下線之業績量分得之獎金，其差│      │                │
│  │  │  額標準亦與證據21相符，其每單位│      │                │
│  │  │  金額介於300元（主任4,300元減專員│      │                │
│  │  │  4,000元之差額）至3,500元（副總  │      │                │
│  │  │  6,500元減新進人員3,000元之差額）│      │                │
│  │  │  之間，若僅一人領取，則由一人獨享│      │                │
│  │  │  該筆差額獎金（例如，97年6月份乾 │      │                │
│  │  │  媽業獎計算明細所示，新進人員莊素│      │                │
│  │  │  蓉招攬51單位，莊素蓉之自展額標準│      │                │
│  │  │  為3,000元，乾媽實業之被告倪素貞 │      │                │
│  │  │  為副總，其自展額標準為6,500元， │      │                │
│  │  │  則莊素蓉前開51單位之業績，被告倪│      │                │
│  │  │  素貞可獲取之組織額獎金，係兩者差│      │                │
│  │  │  額3,500元乘以51單位而得，即17萬 │      │                │
│  │  │  8,500元，參甲8卷第48頁），若由二│      │                │
│  │  │  或三層主管領取，則分按各自之差額│      │                │
│  │  │  計算（例如，97年臺北4/16-5/5業績│      │                │
│  │  │  獎金表所示，林東熙招攬1 單位之業│      │                │
│  │  │  績，分別由被告翁晉昇及同案被告胡│      │                │
│  │  │  建明（以胡子揚之名）等二層主管領│      │                │
│  │  │  取該1 單位之差額獎金，其中被告翁│      │                │
│  │  │  晉昇領取主任與專員之差額300 元，│      │                │
│  │  │  胡建明領取副理與主任之差額500元 │      │                │
│  │  │  再連同其另領取下線被告翁晉昇30單│      │                │
│  │  │  位之差額獎金1 萬5,000 元（差額  │      │                │
│  │  │  500元x30單位），被告胡建明該期合│      │                │
│  │  │  計領取組織額獎金為1 萬5,500 元（│      │                │
│  │  │  參甲8 卷第42頁反面）。整體而言，│      │                │
│  │  │  專員職級以上者即因輔導下線而獲取│      │                │
│  │  │  「組織額」，如被告彭如君（總監）│      │                │
│  │  │  因同案被告黃銀雪（副理）及專員張│      │                │
│  │  │  忠蘭之業績而領取「組織額」，再如│      │                │
│  │  │  被告曾玟寧（經理）就副理張馨文之│      │                │
│  │  │  業績、被告許更生（經理）就專員李│      │                │
│  │  │  婷之業績、被告許美惠（經理）就副│      │                │
│  │  │  理呂秀專之業績、被告理韋德華（經│      │                │
│  │  │  理）就副理王萬鎰之業績、被告黃彩│      │                │
│  │  │  菊（副理）就同案被告林瑞珠（專員│      │                │
│  │  │  ）及同案被告蔡雪姬（專員）之業績│      │                │
│  │  │  、被告黃銀雪（副理）就專員張忠蘭│      │                │
│  │  │  之業績、被告吳月嬌（副理）就同案│      │                │
│  │  │  被告丁劉淑賢（專員）之業績、被告│      │                │
│  │  │  葉秀涼（副理）就新進人員王麗雪之│      │                │
│  │  │  業績、被告胡建明（以胡子揚之名為│      │                │
│  │  │  副理）就同案被告翁晉昇（主任）之│      │                │
│  │  │  業績、被告翁晉昇（主任）就專員林│      │                │
│  │  │  東熙之業績、專員李婷就新進人員張│      │                │
│  │  │  郡庭之業績……等情形，亦均可獲取│      │                │
│  │  │  「組織額」                      │      │                │
│  │  │同案被告謝忠奇與游麗珠係領取臺北│      │                │
│  │  │  總公司及全省業績之「組織額」，臺│      │                │
│  │  │  北總公司上半月業績之「組織額」由│      │                │
│  │  │  同案被告謝忠奇領取，下半月由同案│      │                │
│  │  │  被告游麗珠領取。其等臺北總公司「│      │                │
│  │  │  組織額」之計算係以7,300元與各職 │      │                │
│  │  │  級之差額乘以經理、副理、總監、副│      │                │
│  │  │  總等各組織所招攬之單位數而得，例│      │                │
│  │  │  如，97年臺北4/1-4/15業績獎金表所│      │                │
│  │  │  示，同案被告謝忠奇領取57萬9,400 │      │                │
│  │  │  元「組織額」，其計算方式如下：  │      │                │
│  │  │  (0000-0000)x(20+12+4)+          │      │                │
│  │  │  (0000-0000)x1+                  │      │                │
│  │  │  (0000-0000)x(18+16+1+1)+        │      │                │
│  │  │  (0000-0000)x(60+1+10+10+12+55+1 │      │                │
│  │  │    +10+17)+                      │      │                │
│  │  │  (0000-0000)x(15+11+16+3+10+15)+ │      │                │
│  │  │  (0000-0000)x(45+1+2+10+20+33+6  │      │                │
│  │  │    +2)                           │      │                │
│  │  │  ＋其另與被告彭如君各享有楊碧玉及│      │                │
│  │  │    吳瑞珠業績組織額之半數        │      │                │
│  │  │    (0000-0000)x(16+1)/2          │      │                │
│  │  │  亦即，臺北總公司上半月之每單位業│      │                │
│  │  │  績，至少須支付最小差額800元（即 │      │                │
│  │  │  0000-0000）之「組織額」獎金給同 │      │                │
│  │  │  案被告謝忠奇                    │      │                │
│  │  │此外，同案被告謝忠奇針對全省所有│      │                │
│  │  │  業績尚可領取每單位1,100元之「組 │      │                │
│  │  │  織額」，如4/16-5/5業績獎金表（甲│      │                │
│  │  │  8卷第42 頁）所示，當月2,915單位 │      │                │
│  │  │  x每單位1,100元，即為同案被告謝忠│      │                │
│  │  │  奇該期領取之「組織額」320萬6,500│      │                │
│  │  │  元                              │      │                │
│  │  │綜上，該集團全省吸金業績，每單位│      │                │
│  │  │  至少須支付1,100元之「組織額」給 │      │                │
│  │  │  同案被告謝忠奇（其係該集團之總顧│      │                │
│  │  │  問，見甲8 卷第34頁）            │      │                │
│  │  │同案被告游麗珠享有之「組織額」，│      │                │
│  │  │  詳證據24之要旨，綜合上開及證據│      │                │
│  │  │  24 ，臺北總公司每單位業績至少 │      │                │
│  │  │  另須支付800元「組織額」給同案被 │      │                │
│  │  │  告謝忠奇或游麗珠                │      │                │
│  │  │被告楊景雲（董事長）針對全省所有│      │                │
│  │  │  業績可領取每單位100元之「組織額 │      │                │
│  │  │  」，如4/16-5/5業績獎金表（甲8卷 │      │                │
│  │  │  第42 頁）所示，當月2,915單位x每 │      │                │
│  │  │  單位100元，即為被告楊景雲該期領 │      │                │
│  │  │  取之「組織額」29萬1,500元       │      │                │
│  │  │被告陳亮（董事長）針對全省所有│      │                │
│  │  │  業績可領取每單位250元之「組織額 │      │                │
│  │  │  」，如上開4/16-5/5業績獎金表所示│      │                │
│  │  │  ，當月2,915單位x每單位250元，即 │      │                │
│  │  │  為被告陳亮該期領取之「組織額」│      │                │
│  │  │  72 萬8,750元                    │      │                │
│  │  │副總之「組織額」亦採差額乘以單位│      │                │
│  │  │  數計算，惟係以6,500元減去下線之 │      │                │
│  │  │  自展額標準算出差額，詳如證據25  │      │                │
│  │  │  所示，而該營業處組織內之所有業績│      │                │
│  │  │  ，每單位至少須支付800元「組織額 │      │                │
│  │  │  」給其負責人（營業處負責人之職級│      │                │
│  │  │  為副總）                        │      │                │
│  ├─┼─────────────────┼───┤                │
│  │24│扣案之隨身碟內電磁紀錄「教育長97年│甲8卷 │                │
│  │  │5月業獎計算明細」，要旨如下：     │第49頁│                │
│  │  │其「自展額」為每單位7,300元     │      │                │
│  │  │其「組織額」計算方式如下：      │      │                │
│  │  │  副理組織 (0000-0000)x3=7500     │      │                │
│  │  │  經理組織 (0000-0000)x275=440000 │      │                │
│  │  │  總監組織 (0000-0000)x320=384000 │      │                │
│  │  │  副總組織 (0000-0000)x321=256800 │      │                │
│  │  │  碧玉     (0000-0000)x37/2=33300 │      │                │
│  │  │  周雪芝   (0000-0000)x31/2=20150 │      │                │
│  │  │  以上為同案被告游麗珠領取臺北總公│      │                │
│  │  │  司下半月業績之組織額，合計為114 │      │                │
│  │  │  萬1,750元                       │      │                │
│  │  │其尚可領取臺北總公司以外之全省其│      │                │
│  │  │  他各營業處業績之組織額，每單位以│      │                │
│  │  │  800元計，金額如下：             │      │                │
│  │  │  分公司800元x2102單位=0000000元  │      │                │
│  │  │上開、兩項組織額合計為      │      │                │
│  │  │  0000000＋0000000＝0000000元，   │      │                │
│  │  │  與「藍金科技實業有限公司97年5月 │      │                │
│  │  │  份薪資暨臺北5/16-6/5業績獎金表」│      │                │
│  │  │  （甲8卷第43頁）所示之紀錄       │      │                │
│  │  │  「教育長 組織額 2,823,350」相符 │      │                │
│  │  │上開之最小差額為(0000-0000)   │      │                │
│  │  │  即800元                         │      │                │
│  │  │綜上，臺北總公司下半月業績及全省│      │                │
│  │  │  其他各營業處整月業績，每單位至少│      │                │
│  │  │  須支付800元組織額獎金給「教育長 │      │                │
│  │  │  」，即同案被告游麗珠            │      │                │
│  ├─┼─────────────────┼───┤                │
│  │25│扣案之隨身碟內電磁紀錄「藍金科技實│甲8卷 │                │
│  │  │業有限公司97年5月份乾媽組織5/16-  │第47- │                │
│  │  │6/5業績獎金表」、「乾媽業獎計算明 │48頁  │                │
│  │  │細」，該組織屬「副總」職級，其業績│      │                │
│  │  │獎金計算方式，以5/16-6/5計算明細例│      │                │
│  │  │示如下：                          │      │                │
│  │  │其「自展額」為每單位6,500元     │      │                │
│  │  │「副總」職級針對其營業處內每位業│      │                │
│  │  │  務人員所招攬之業績，亦均可享有「│      │                │
│  │  │  組織額」獎金，其計算方式如下：  │      │                │
│  │  │  經理組織 (0000-0000)x29=23200   │      │                │
│  │  │  副理組織 (0000-0000)x125=212500 │      │                │
│  │  │  專員組織 (0000-0000)x18=45000   │      │                │
│  │  │  新進人員 (0000-0000)x32=112000  │      │                │
│  │  │  以上，被告倪素貞（乾媽實業營業處│      │                │
│  │  │  之負責人）就其所轄之每位成員之業│      │                │
│  │  │  績，獲配39萬2,700元之組織額     │      │                │
│  │  │此外，被告倪素貞另針對臺北總公司│      │                │
│  │  │  其他人員（教育長除外）之業績尚可│      │                │
│  │  │  領取每單位100元之「組織額」，金 │      │                │
│  │  │  額如下：                        │      │                │
│  │  │  臺北其他 (000-000-00)單位x100元 │      │                │
│  │  │  =59800元                        │      │                │
│  │  │上開、兩項組織額合計為      │      │                │
│  │  │  392700＋59800＝452500元，即與「 │      │                │
│  │  │  藍金科技實業有限公司97年5月份薪 │      │                │
│  │  │  資暨臺北5/16-6/5業績獎金表」（甲│      │                │
│  │  │  8卷第43頁）所示之紀錄「乾媽實業 │      │                │
│  │  │  副總 組織額 452,500」相符       │      │                │
│  │  │綜上，各副總組織所招攬之業績，每│      │                │
│  │  │  單位至少須支付最小差額獎金800元 │      │                │
│  │  │  （即0000-0000）給該營業處負責人 │      │                │
│  │  │  （其職級為副總）                │      │                │
│  ├─┼─────────────────┼───┤                │
│  │26│扣案之隨身碟內電磁紀錄「業務人員薪│甲8卷 │                │
│  │  │資管理辦法--業務經理」、「業務人員│第168-│                │
│  │  │薪資管理辦法--業務副理」、「業務人│169頁 │                │
│  │  │員薪資管理辦法--業務專員」，該等辦│      │                │
│  │  │法要旨如下：                      │      │                │
│  │  │專員、副理、經理等職級之個人業績│      │                │
│  │  │  獎金金額同證據18，副理之輔導津│      │                │
│  │  │  貼每單位5百元，經理之輔導津貼每 │      │                │
│  │  │  單位1,000元                     │      │                │
│  │  │上開業務人員均須依規定時間出勤，│      │                │
│  │  │  且遲到或請假按次數扣款          │      │                │
│  │  │明定考核辦法，憑以晉升或調降業務│      │                │
│  │  │  人員之職級                      │      │                │
│  │  │副理職級以上員工不得兼任其他公司│      │                │
│  │  │  任何職務，如經發現不予聘任      │      │                │
└─┴─┴─────────────────┴───┴────────┘
參之四：
    認定被告楊仁嵩並非僅提供仁橋公司帳戶給被告楊景雲使用
    之新證據
  (一)供述證據：
  1.證人即被告楊景雲於警局詢問、檢察官訊問之證述（分見A1
    卷第37-43 頁、A4卷第106-111 頁）。
  2.證人即被告陳亮於檢察官訊問時之證述（見A4卷第116-
    118 頁）。
  3.證人即被告劉智明於偵查中之證述（見B2卷第319-323 頁）
    。
  4.證人即被告林威辰於檢察官訊問時之證述（見C1卷第36-37
    頁）。
  (二)非供述證據：
  1.扣案由被告王臺鳳書寫之文件（影本見本院甲7 卷第118 頁
    ）。
  2.扣案之買賣契約書及支票、本票（影本見本院甲7 卷第87-
    92頁）。
  3.扣案之游麗珠指示被告楊仁嵩資料（影本見本院甲7 卷第
    394 頁）。
參之五：
    被告鄭麗紅、洪麗香、韋德華、張辰鐘及追加被告董致儉、
    葉秀涼，所招攬投資人之新證據及新事實
    （另為EXCEL 檔）
附表肆：
（理由欄之相關附表）
肆之一：
    在高雄地檢署不起訴處分偵查卷（即P 卷）中，關於業績獎
    金之相關證據
┌─┬─┬─────────────────┬───┬────────┐
│類│編│        證據名稱（要旨）          │ 證據 │    證明事項    │
│別│號│                                  │ 出處 │                │
├─┼─┼─────────────────┼───┼────────┤
│供│1 │被告楊景雲偵查時之供述（藍金集團吸│P4卷第│集團確有吸金業務│
│述│  │金行為之分工方式、由謝忠奇及游麗珠│90-95 │獎金分配或退佣等│
│證│  │決定如何分配利益給公司業務人員及幹│頁    │情事            │
│據│  │部、以後金還前金的方式作為投資人之│      │                │
│  │  │紅利或利息來源等情）              │      │                │
│  ├─┼─────────────────┼───┤                │
│  │2 │被告楊景雲偵查時之供述（新會員每投│P18卷 │                │
│  │  │資一單位，舊會員可獲得投資金額12% │第31- │                │
│  │  │之紅利獎金）                      │37頁  │                │
│  ├─┼─────────────────┼───┤                │
│  │3 │被告陳亮偵查時之供述（藍金集團吸│P4卷第│                │
│  │  │金行為之分工方式、由謝忠奇決定如何│73-77 │                │
│  │  │分配利益給公司業務人員及幹部等情）│頁    │                │
│  │  │                                  │      │                │
│  ├─┼─────────────────┼───┤                │
│  │4 │被告陳亮偵查時之供述（經游麗珠與│P7卷第│                │
│  │  │謝忠奇說服，以獎金與底薪為條件由其│87-90 │                │
│  │  │擔任公司負責人）                  │頁    │                │
│  ├─┼─────────────────┼───┤                │
│  │5 │被告陳亮偵查時之供述（藍金公司的│P7卷第│                │
│  │  │會員只要加入一個人伊就可以收100元 │165-  │                │
│  │  │的獎勵金）                        │172頁 │                │
│  ├─┼─────────────────┼───┤                │
│  │6 │被告陳亮偵查時之供述（臺中以南分│P16卷 │                │
│  │  │公司所吸收每位會員伊可領取200元的 │第325 │                │
│  │  │紅利，臺中以南分公司約吸收1,500名 │-329頁│                │
│  │  │會員等情）                        │      │                │
│  ├─┼─────────────────┼───┤                │
│  │7 │被告張辰鐘偵查時之供述（雷潤慧表示│P19卷 │                │
│  │  │他自己要當藍金公司的業務員，所以業│第36- │                │
│  │  │務獎金就給雷，張辰鐘另領取一單位  │42 頁 │                │
│  │  │500元的介紹獎金）                 │      │                │
│  ├─┼─────────────────┼───┤                │
│  │8 │被告戴美娜偵查時之供述（每介紹一個│P16卷 │                │
│  │  │單位，有獎金3500元）              │第286-│                │
│  │  │                                  │294頁 │                │
│  ├─┼─────────────────┼───┤                │
│  │9 │被告葉秀涼偵查時之供述（伊介紹田紋│P19卷 │                │
│  │  │連投資3個單位，每單位3,000元獎金，│第61- │                │
│  │  │所以藍金公司共支付伊9,000元的獎金 │66頁  │                │
│  │  │）                                │      │                │
└─┴─┴─────────────────┴───┴────────┘
肆之二：
    依卷附「投資合約書」認定之部分
    （另為EXCEL 檔）
肆之三：
    依卷附「佳麗芙會員名單（01）」及相關供述證據認定之部
    分
    （另為EXCEL 檔）
肆之四：
    被告本人投資金額（即D1金額）明細及相關證據
    （另為EXCEL 檔）
肆之五：
    被告直接招攬他人投資之金額（即D2金額）明細及相關證據
    （另為EXCEL 檔）
肆之六：
    依獲配「組織額獎金」認定之經手吸金金額（即D3金額）明
    細及相關證據
    （另為EXCEL 檔）
肆之七：
    起訴書附表（一）之投資明細經本院認定情形
    （另為EXCEL 檔）
肆之八：
    起訴書附表（二）之投資明細經本院認定情形
    （另為EXCEL 檔）
肆之九：
    相關合作合約明細
    （另為EXCEL 檔）
肆之十：
    未經起訴之共同正犯及其等參與收受款項之明細
    （另為EXCEL 檔）
附表伍：
（於臺北市○○○路○ 段6 號8 樓扣得之物）
┌──┬──────┬──┬──┬───┬─────┬──────┐
│編號│  名稱      │單位│數量│所有人│出    處  │備      註  │
├──┼──────┼──┼──┼───┼─────┼──────┤
│1   │犯嫌辦公文書│批  │1   │黃銀雪│A4卷第1頁 │吸金業務文宣│
│    │資料：      │    │    │      │；B2卷第  │            │
│    │1)黃銀雪    │    │    │      │241- 244頁│            │
│    │  資料      │    │    │      │          │            │
│    ├──────┼──┼──┼───┼─────┼──────┤
│    │犯嫌辦公文書│批  │1   │金業勤│A4卷第1頁 │客戶資料、吸│
│    │資料：      │    │    │      │；B2卷第  │金業務文宣、│
│    │2)金業勤    │    │    │      │241- 244頁│業務事宜筆記│
│    │  資料      │    │    │      │          │、客戶進單收│
│    │            │    │    │      │          │益表等      │
│    ├──────┼──┼──┼───┼─────┼──────┤
│    │犯嫌辦公文書│批  │1   │鄭德宏│A4卷第1頁 │吸金業務文宣│
│    │資料：      │    │    │      │；B2卷第  │、業務事宜筆│
│    │3)鄭德宏    │    │    │      │241- 244頁│記          │
│    │  資料      │    │    │      │          │            │
│    ├──────┼──┼──┼───┼─────┼──────┤
│    │犯嫌辦公文書│批  │1   │蕭在昆│A4卷第1頁 │吸金業務文宣│
│    │資料：      │    │    │      │；B2卷第  │            │
│    │4)蕭在昆    │    │    │      │241- 244頁│            │
│    │  資料      │    │    │      │          │            │
│    ├──────┼──┼──┼───┼─────┼──────┤
│    │犯嫌辦公文書│批  │1   │林小萍│A4卷第1頁 │吸金業務文宣│
│    │資料：      │    │    │      │；B2卷第  │、開立合約書│
│    │5)林小萍    │    │    │      │241- 244頁│影本        │
│    │  資料      │    │    │      │          │            │
│    ├──────┼──┼──┼───┼─────┼──────┤
│    │犯嫌辦公文書│批  │1   │蔡雪姬│A4卷第1頁 │吸金業務文宣│
│    │資料：      │    │    │      │；B2卷第  │            │
│    │6)蔡雪姬    │    │    │      │241- 244頁│            │
│    │  資料      │    │    │      │          │            │
│    ├──────┼──┼──┼───┼─────┼──────┤
│    │犯嫌辦公文書│批  │1   │黃彩菊│A4卷第1頁 │吸金業務文宣│
│    │資料：      │    │    │      │；B2卷第  │            │
│    │7)黃彩菊    │    │    │      │241- 244頁│            │
│    │  資料      │    │    │      │          │            │
│    ├──────┼──┼──┼───┼─────┼──────┤
│    │犯嫌辦公文書│批  │1   │曾玟寧│A4卷第1頁 │吸金業務文宣│
│    │資料：      │    │    │      │；B2卷第  │、匯款文件、│
│    │8)曾玟寧    │    │    │      │241- 244頁│開立合約書影│
│    │  資料      │    │    │      │          │本、旬獎明細│
│    │            │    │    │      │          │表等        │
│    ├──────┼──┼──┼───┼─────┼──────┤
│    │犯嫌辦公文書│批  │1   │藍金等│A4卷第1頁 │吸金業務文宣│
│    │資料：      │    │    │公司  │；B2卷第  │、臺北民權營│
│    │9)王開文    │    │    │      │241- 244頁│業處業務日報│
│    │  資料      │    │    │      │          │表等        │
│    ├──────┼──┼──┼───┼─────┼──────┤
│    │犯嫌辦公文書│批  │1   │倪素貞│A4卷第1頁 │吸金業務文宣│
│    │資料：      │    │    │      │；B2卷第  │、業務人員名│
│    │10)倪素貞辦 │    │    │      │241- 244頁│片等        │
│    │   公室資料 │    │    │      │          │            │
│    ├──────┼──┼──┼───┼─────┼──────┤
│    │犯嫌辦公文書│批  │1   │開立等│A4卷第1頁 │開立公司收支│
│    │資料：      │    │    │公司  │；B2卷第  │平衡表、全省│
│    │11)謝志堅辦 │    │    │      │241- 244頁│業績表等    │
│    │   公室資料 │    │    │      │          │            │
│    ├──────┼──┼──┼───┼─────┼──────┤
│    │犯嫌辦公文書│批  │1   │開立等│A4卷第1頁 │開立公司換股│
│    │資料：      │    │    │公司  │；B2卷第  │憑證、電話行│
│    │12)楊景雲辦 │    │    │      │241- 244頁│銷專員徵人廣│
│    │   公室資料 │    │    │      │          │告等、員工簽│
│    │            │    │    │      │          │呈等        │
│    ├──────┼──┼──┼───┼─────┼──────┤
│    │犯嫌辦公文書│批  │1   │鍾定珍│A4卷第1頁 │吸金業務文宣│
│    │資料：      │    │    │      │；B2卷第  │            │
│    │13)鍾定珍座 │    │    │      │241- 244頁│            │
│    │   位資料   │    │    │      │          │            │
│    ├──────┼──┼──┼───┼─────┼──────┤
│    │犯嫌辦公文書│批  │1   │許達權│A4卷第1頁 │吸金業務文宣│
│    │資料：      │    │    │      │；B2卷第  │            │
│    │14)許達權座 │    │    │      │241- 244頁│            │
│    │   位資料   │    │    │      │          │            │
│    ├──────┼──┼──┼───┼─────┼──────┤
│    │犯嫌辦公文書│批  │1   │張郡庭│A4卷第1頁 │吸金業務文宣│
│    │資料：      │    │    │      │；B2卷第  │            │
│    │15)張郡庭座 │    │    │      │241- 244頁│            │
│    │   位資料   │    │    │      │          │            │
│    ├──────┼──┼──┼───┼─────┼──────┤
│    │犯嫌辦公文書│批  │1   │許更生│A4卷第1頁 │吸金業務文宣│
│    │資料：      │    │    │      │；B2卷第  │、業務事宜筆│
│    │16)許更生座 │    │    │      │241- 244頁│記等、開立及│
│    │   位資料   │    │    │      │          │藍金合約書影│
│    │            │    │    │      │          │本、付款單據│
│    │            │    │    │      │          │、換股憑證等│
│    ├──────┼──┼──┼───┼─────┼──────┤
│    │犯嫌辦公文書│批  │1   │姜陳爽│A4卷第1頁 │吸金業務文宣│
│    │資料：      │    │    │秋    │；B2卷第  │            │
│    │17)姜陳爽秋 │    │    │      │241- 244頁│            │
│    │   座位資料 │    │    │      │          │            │
│    ├──────┼──┼──┼───┼─────┼──────┤
│    │犯嫌辦公文書│批  │1   │洪麗香│A4卷第1頁 │吸金業務文宣│
│    │資料：      │    │    │      │；B2卷第  │、吸金業務人│
│    │18)洪麗香座 │    │    │      │241- 244頁│員組訓文件  │
│    │   位資料   │    │    │      │          │            │
│    ├──────┼──┼──┼───┼─────┼──────┤
│    │犯嫌辦公文書│批  │1   │韋德華│A4卷第1頁 │吸金業務文宣│
│    │資料：      │    │    │      │；B2卷第  │、洪百里公司│
│    │19)韋德華座 │    │    │      │241- 244頁│股票、、開立│
│    │   位資料   │    │    │      │          │合約書、換股│
│    │            │    │    │      │          │憑證等      │
│    ├──────┼──┼──┼───┼─────┼──────┤
│    │犯嫌辦公文書│批  │1   │吳月嬌│A4卷第1頁 │吸金業務文宣│
│    │資料：      │    │    │      │；B2卷第  │、吸金業務人│
│    │20)吳月嬌座 │    │    │      │241- 244頁│員組訓文件等│
│    │   位資料   │    │    │      │          │            │
│    ├──────┼──┼──┼───┼─────┼──────┤
│    │犯嫌辦公文書│批  │1   │許智惠│A4卷第1頁 │吸金業務文宣│
│    │資料：      │    │    │      │；B2卷第  │、吸金業務人│
│    │21)許智惠座 │    │    │      │241- 244頁│員組訓文件等│
│    │   位資料   │    │    │      │          │            │
│    ├──────┼──┼──┼───┼─────┼──────┤
│    │犯嫌辦公文書│批  │1   │徐阿延│A4卷第1頁 │吸金業務文宣│
│    │資料：      │    │    │      │；B2卷第  │、認股憑證等│
│    │22)徐阿延座 │    │    │      │241- 244頁│            │
│    │   位資料   │    │    │      │          │            │
│    ├──────┼──┼──┼───┼─────┼──────┤
│    │犯嫌辦公文書│批  │1   │楊素馨│A4卷第1頁 │付款紀錄、開│
│    │資料：      │    │    │      │；B2卷第  │立合約書    │
│    │23)楊素馨座 │    │    │      │241- 244頁│            │
│    │   位資料   │    │    │      │          │            │
│    ├──────┼──┼──┼───┼─────┼──────┤
│    │犯嫌辦公文書│批  │1   │張秋芳│A4卷第1頁 │付款紀錄、開│
│    │資料：      │    │    │      │；B2卷第  │立合約書    │
│    │24)張秋芳座 │    │    │      │241- 244頁│            │
│    │   位資料   │    │    │      │          │            │
│    ├──────┼──┼──┼───┼─────┼──────┤
│    │犯嫌辦公文書│批  │1   │胡建明│A4卷第1頁 │吸金業務文宣│
│    │資料：      │    │    │      │；B2卷第  │            │
│    │25)胡建明座 │    │    │      │241- 244頁│            │
│    │   位資料   │    │    │      │          │            │
│    ├──────┼──┼──┼───┼─────┼──────┤
│    │犯嫌辦公文書│批  │1   │李定隆│A4卷第1頁 │吸金業務文宣│
│    │資料：      │    │    │      │；B2卷第  │、電話邀約訪│
│    │26)李定隆座 │    │    │      │241- 244頁│談表、開立合│
│    │   位資料   │    │    │      │          │約書        │
│    ├──────┼──┼──┼───┼─────┼──────┤
│    │犯嫌辦公文書│批  │1   │林維政│A4卷第1頁 │吸金業務文宣│
│    │資料：      │    │    │      │；B2卷第  │            │
│    │27)林維政座 │    │    │      │241- 244頁│            │
│    │   位資料   │    │    │      │          │            │
│    ├──────┼──┼──┼───┼─────┼──────┤
│    │犯嫌辦公文書│批  │1   │黃維和│A4卷第1頁 │吸金業務文宣│
│    │資料：      │    │    │      │；B2卷第  │、開立合約書│
│    │  黃維和座位│    │    │      │241- 244頁│、換股憑證、│
│    │  資料      │    │    │      │          │簽呈等      │
│    ├──────┼──┼──┼───┼─────┼──────┤
│    │犯嫌辦公文書│批  │2   │藍金、│A4卷第1頁 │藍金及開立公│
│    │資料：      │    │    │開立公│；B2卷第  │司吸金業務客│
│    │28)行政部門 │    │    │司    │241- 244頁│戶資料表、出│
│    │   客戶資料 │    │    │      │          │勤考核表、開│
│    │            │    │    │      │          │立合約書影本│
│    │            │    │    │      │          │等          │
├──┼──────┼──┼──┼───┼─────┼──────┤
│2   │會員卡      │箱  │1   │蓓爾比│A4卷第1頁 │蓓爾比漾公司│
│    │            │    │    │漾公司│；B2卷第  │會員卡      │
│    │            │    │    │      │241- 244頁│            │
├──┼──────┼──┼──┼───┼─────┼──────┤
│3   │各類印鑑    │袋  │1   │開立等│A4卷第1頁 │開立、仁橋等│
│    │            │    │    │公司  │；B2卷第  │公司之發票章│
│    │            │    │    │      │241- 244頁│等印鑑      │
├──┼──────┼──┼──┼───┼─────┼──────┤
│4   │存證信函    │份  │3   │藍金公│A4卷第1頁 │陳阿滿、王王│
│    │            │    │    │司    │；B2卷第  │臺鳳催告藍金│
│    │            │    │    │      │241- 244頁│公司履行資借│
│    │            │    │    │      │          │合約之存證信│
│    │            │    │    │      │          │函          │
├──┼──────┼──┼──┼───┼─────┼──────┤
│5   │臺中縣外埔鄉│份  │1   │藍金、│A4卷第1頁 │臺中縣外埔鄉│
│    │公所函影本  │    │    │開立公│；B2卷第  │公所與洪百里│
│    │            │    │    │司    │241- 244頁│公司外埔廠往│
│    │            │    │    │      │          │來公文影本  │
├──┼──────┼──┼──┼───┼─────┼──────┤
│6   │合約書      │冊  │1   │藍金等│A4卷第1頁 │藍金等公司與│
│    │            │    │    │公司  │；B2卷第  │洪百里等相對│
│    │            │    │    │      │241- 244頁│人簽訂之買賣│
│    │            │    │    │      │          │合約書或合作│
│    │            │    │    │      │          │協議等      │
├──┼──────┼──┼──┼───┼─────┼──────┤
│7   │營利事業登記│冊  │1   │仁橋、│A4卷第1頁 │仁橋、悠遊網│
│    │證          │    │    │悠遊網│；B2卷第  │等公司工商登│
│    │            │    │    │等公司│241- 244頁│記及稅務相關│
│    │            │    │    │      │          │往來公文    │
├──┼──────┼──┼──┼───┼─────┼──────┤
│8   │藍金公司存摺│冊  │1   │藍金公│A4卷第1頁 │            │
│    │（大眾銀行）│    │    │司    │；B2卷第  │            │
│    │            │    │    │      │241- 244頁│            │
├──┼──────┼──┼──┼───┼─────┼──────┤
│9   │陳亮存摺（│冊  │1   │陳亮│A4卷第1頁 │借林東熙等投│
│    │大眾銀行）  │    │    │      │；B2卷第  │資人存或匯入│
│    │            │    │    │      │241- 244頁│資金        │
├──┼──────┼──┼──┼───┼─────┼──────┤
│10  │隨身碟（藍）│支  │1   │劉智明│A4卷第1頁 │內含會員參訪│
│    │            │    │    │      │；B2卷第  │外埔廠、住宿│
│    │            │    │    │      │241- 244頁│券底圖、開立│
│    │            │    │    │      │          │合約書律師訂│
│    │            │    │    │      │          │正後內容、降│
│    │            │    │    │      │          │階及榮升名單│
│    │            │    │    │      │          │等吸金業務相│
│    │            │    │    │      │          │關電磁紀錄  │
└──┴──────┴──┴──┴───┴─────┴──────┘
附表陸：
（本件偵查卷宗及本院卷宗之案號對照表）
一、本院甲卷（99金重訴第9號）
A部分（被告楊景雲等人）（A1～A8共8宗）
┌──┬────────────────┐
│編號│案號                            │
├──┼────────────────┤
│ A1 │98年度偵字第2800號(一)            │
├──┼────────────────┤
│ A2 │98年度偵字第2800號(二)            │
├──┼────────────────┤
│ A3 │98年度偵字第2800號(三)            │
├──┼────────────────┤
│ A4 │98年度偵字第2800號(四)            │
├──┼────────────────┤
│ A5 │98年度偵字第2800號(五)            │
├──┼────────────────┤
│ A6 │98年度偵字第2800號(六)            │
├──┼────────────────┤
│ A7 │98年度偵字第2800號(七)            │
├──┼────────────────┤
│ A8 │98年度偵字第2800號前案資料卷    │
└──┴────────────────┘
B部分（B1～B6共6宗）
┌──┬────────────────┐
│編號│案號                            │
├──┼────────────────┤
│ B1 │98年度偵字第13437號             │
├──┼────────────────┤
│ B2 │97年度他字第8287號(一)            │
├──┼────────────────┤
│ B3 │97年度他字第8287號(二)            │
├──┼────────────────┤
│ B4 │97年度他字第8287號(三)            │
├──┼────────────────┤
│ B5 │97年度警聲搜字第1625號          │
├──┼────────────────┤
│ B6 │97年度聲羈字第345號             │
└──┴────────────────┘
C部分（C1～C2共2宗）
┌──┬────────────────┐
│編號│案號                            │
├──┼────────────────┤
│ C1 │98年度偵字第13786號             │
├──┼────────────────┤
│ C2 │98年度他字第1676號              │
└──┴────────────────┘
D部分（D1共1宗）
┌──┬────────────────┐
│編號│案號                            │
├──┼────────────────┤
│ D1 │98年度偵字第10012號             │
└──┴────────────────┘
E部分（E1、E2共2宗）
┌──┬────────────────┐
│編號│案號                            │
├──┼────────────────┤
│ E1 │99年度偵字第1536號              │
├──┼────────────────┤
│ E2 │98年度他字第10341號             │
└──┴────────────────┘
F部分（太尚企業等公司案卷）（F1～F6共6宗）
┌──┬────────────────┐
│編號│案號                            │
├──┼────────────────┤
│ F1 │太尚企業有限公司案卷            │
├──┼────────────────┤
│ F2 │佳麗芙實業有限公司案卷          │
├──┼────────────────┤
│ F3 │開立生物科技股份有限公司案卷    │
├──┼────────────────┤
│ F4 │洪百里生物科技股份有限公司案卷(一)│
├──┼────────────────┤
│ F5 │洪百里生物科技股份有限公司案卷(二)│
├──┼────────────────┤
│ F6 │藍金科技實業股份有限公司案卷    │
└──┴────────────────┘
二、本院乙卷（99金重訴9併辦）（G1～G8共8宗）
┌──┬────────────────┐
│編號│案號                            │
├──┼────────────────┤
│ G1 │臺中地檢98年度他字第277號       │
├──┼────────────────┤
│ G2 │臺中地檢98年度偵字第18119號     │
├──┼────────────────┤
│ G3 │臺中地檢98年度偵字第18119號前案 │
│    │資料卷                          │
├──┼────────────────┤
│ G4 │臺中地檢98年度他字第6025號      │
├──┼────────────────┤
│ G5 │臺中地檢98年度聲他字第1782號    │
├──┼────────────────┤
│ G6 │臺中地檢法務部調查局臺中市調站移│
│    │送卷                            │
├──┼────────────────┤
│ G7 │臺中地檢99年度偵字第6988號      │
├──┼────────────────┤
│ G8 │臺中地檢99年度偵字第6988號前案資│
│    │料卷                            │
└──┴────────────────┘
三、本院丙卷（99金重易第5號）（H1共1宗）
┌──┬────────────────┐
│編號│案號                            │
├──┼────────────────┤
│ H1 │99年度蒞追字第14號              │
└──┴────────────────┘
四、本院丁卷（99金重易第5號）（I1～I5共5宗）
┌──┬────────────────┐
│編號│案號                            │
├──┼────────────────┤
│ I1 │99年度他字第1206號              │
├──┼────────────────┤
│ I2 │99年度發查字第486號             │
├──┼────────────────┤
│ I3 │99年度偵字第6173號              │
├──┼────────────────┤
│ I4 │99年度他字第1206號前案資料卷    │
├──┼────────────────┤
│ I5 │99年度發查字第486號前案資料卷   │
└──┴────────────────┘
五、本院戊卷（99金重訴第9號併辦）（J1～J3共3宗）
┌──┬────────────────┐
│編號│案號                            │
├──┼────────────────┤
│ J1 │高雄地檢99年度偵字第12274號     │
├──┼────────────────┤
│ J2 │法務部調查局南機站移送卷        │
├──┼────────────────┤
│ J3 │高雄地檢97年度他字第9260號      │
└──┴────────────────┘
六、本院己卷（99金重訴第9號併辦）（K1～K2共2宗）
┌──┬────────────────┐
│編號│案號                            │
├──┼────────────────┤
│ K1 │99年度偵字第25590號             │
├──┼────────────────┤
│ K2 │99年度他字第7037號              │
└──┴────────────────┘
七、本院庚卷（L1～L2共2宗）
┌──┬────────────────┐
│編號│案號                            │
├──┼────────────────┤
│ L1 │99年度偵字第25590號影卷         │
├──┼────────────────┤
│ L2 │99年度他字第7037號影卷          │
└──┴────────────────┘
八、本院辛卷（99金訴字第32號）（M1共1宗）
┌──┬────────────────┐
│編號│案號                            │
├──┼────────────────┤
│ M1 │99年度偵字第4176號              │
└──┴────────────────┘
九、本院壬卷（99易字第2633號）（N1共1宗）
┌──┬────────────────┐
│編號│案號                            │
├──┼────────────────┤
│ N1 │99年度蒞追字第24號              │
└──┴────────────────┘
十、本院癸卷（99金訴字第32號）（O1～O3共3宗）
┌──┬────────────────┐
│編號│案號                            │
├──┼────────────────┤
│ O1 │屏東地檢99年度偵字第10067號     │
├──┼────────────────┤
│ O2 │屏東地檢99年度他字第303號       │
├──┼────────────────┤
│ O3 │屏東地檢99年度他字第303號前案資 │
│    │料卷                            │
└──┴────────────────┘
十一、P部分（高雄地檢署被告陳亮等案件）
     （P1～P22共22宗）
┌──┬────────────────┐
│編號│案號                            │
├──┼────────────────┤
│ P1 │高雄地檢98年度偵字第1134號      │
├──┼────────────────┤
│ P2 │高雄地檢97年度他字第7467號前案資│
│    │料卷                            │
├──┼────────────────┤
│ P3 │高雄地檢97年度偵字第21971號前案 │
│    │資料卷                          │
├──┼────────────────┤
│ P4 │高雄地檢97年度他字第7467號      │
├──┼────────────────┤
│ P5 │高雄地檢97年度偵字第21971號     │
├──┼────────────────┤
│ P6 │高雄地檢97年度偵字第20110號前案 │
│    │資料卷                          │
├──┼────────────────┤
│ P7 │高雄地檢97年度偵字第20110號     │
├──┼────────────────┤
│ P8 │高雄地院97年度聲羈字第894號     │
├──┼────────────────┤
│ P9 │高雄地院97年度聲羈字第1009號    │
├──┼────────────────┤
│ P10│高雄地院97年度偵聲字第592號     │
├──┼────────────────┤
│ P11│高雄地院97年度偵聲字第617號     │
├──┼────────────────┤
│ P12│高雄地院97年度偵聲字第618號     │
├──┼────────────────┤
│ P13│高院高雄分院97年度抗字第394號   │
├──┼────────────────┤
│ P14│高雄地檢98年度偵字第1134號前案資│
│    │料卷                            │
├──┼────────────────┤
│ P15│高雄地檢98年度聲他字第617號     │
├──┼────────────────┤
│ P16│高雄地檢97年度他字第5356號(一)    │
├──┼────────────────┤
│ P17│高雄地檢97年度他字第5356號(二)    │
├──┼────────────────┤
│ P18│高雄地檢97年度他字第5356號(三)    │
├──┼────────────────┤
│ P19│高雄地檢97年度他字第5356號(四)    │
├──┼────────────────┤
│ P20│高雄地檢97年度他字第5356號(五)    │
├──┼────────────────┤
│ P21│高雄地檢97年度聲搜字第38號      │
├──┼────────────────┤
│ P22│康迪國際有限公司案卷影本        │
└──┴────────────────┘